# Anonymisointi

Tutkimus anonymisoidaan [anonymisointisuunnitelman](https://osf.io/r3hs2) mukaisesti.

```{r}
#| label: 00_anon_funktiot
#| eval: false

# HUOM: Funktio ei nimeä kuvia! Funktio tulostaa NA jos niitä on.
plot_freq <- function(x) {
  as.matrix(x) %>%
    table(useNA = "ifany") %>%
    barplot()
}

```

## Järjestys

1.  Tarkistetaan taustamuuttujien anonymiteetti (yleensä määräsääntö, ks. alla)
    1.  Tässä voidaan joutua poistamaan vastaajia sukupuolen anonymisoinnin takia
2.  Tarkistetaan erikseen organisaatioasemamuuttujan anonymiteetti 5-anonymiteetillä
    1.  Tässä voidaan joutua rakentamaan kaksi organisaatioasemamuuttujaa (ks. alla)
3.  K-anonymiteetin toteuttaminen taustamuuttujia vastaan
4.  Määräsäännön toteuttaminen muille, kuin taustamuuttujille

**k-anonymiteetin** **taustamuuttujat**:

1.  Organisaatioryhmä (`k2`, neljä kategoriaa) --\> (1) Pelastuslaitos tai ensihoito, (2) Sopimuspalokunta tai palokuntayhdistys, (3) Pelastusalan valtakunnallinen järjestö, (4) Koulutusorganisaatio
    1.  Kaikilla vastaajilla tulee olla yksi arvo.
    2.  Määräsääntö: `n > 30`
2.  Sukupuoli (`k31`, neljä kategoriaa) --\> (1) Nainen, (2) Mies, (3) Muu, (4) En halua vastata
    1.  Kaikilla vastaajilla tulee olla yksi arvo.
    2.  Määräsääntö: `n > 30`
3.  Organisaatioasema (`Organisaatioasema`, kuusi kategoriaa) --\> (1) Johto- tai esihenkilötaso, (2) Suorittava henkilöstö, (3) Asiantuntijat, (4) Hallinnollinen tai tukipalveluhenkilöstö, (5) Opetushenkilöstö, (6) Opiskelija
    1.  Kaikilla vastaajilla tulee olla yksi arvo.
    2.  Rakennetaan eri organisaatioasemamuuttujista, ks. @sec-organisaatioaseman-ryhmäkoodaus.
    3.  5-anonymiteetti muita taustamuuttujia vastaan.
4.  Ammattiryhmä (`k40`, kolme kategoriaa) --\> (1) Pelastaja, (2) Ensihoitaja, (3) Muu ammattiryhmä
    1.  Vain organisaatioryhmä `k2 == 1` (Pelastuslaitos tai ensihoito) joilla on organisaatioasema `Organisaatioasema == 2` (Suorittava henkilöstö) saavat arvon tälle muuttujille.
    2.  Muut vastaajat saavat arvon `NA`.
    3.  Määräsääntö: `n > 30`

**k-anonymiteetin tarkistettavat muuttujat:**

1.  Epäasiallisen ja väkivaltaisen kohtelun yleisyysmittarit (`k3_1:k4_7`,`k12_1:k12_7`)
2.  Kohtelun selventävät mittarit (`k5_1_1:k11_16_2`, `k14_1_:k20_7_2`)
3.  Kohdatun kohtelun vaikutusten vakavuus (`k21_1:k21_3`)
4.  Kohtatun kohtelun vaikutusten pitkäkestoisuus (`k22_1:k22_3`)
5.  Vaikutukset jatkuvat vielä (`k22_1_1:k22_3_1`)
6.  Reaktiot epäasialliseen tai väkivaltaiseen kohteluun (`k23_1:k23_11`)
7.  Asenteet ilmoitusjärjestelmää kohtaan (`k26_1:k26_18`)
8.  Työuupumusmittaristo (`k27_1:k27_4`)
9.  Toimenpiteiden hyödyllisyys (`k30_1:k30_13`)

**Määräsääntöä soveltavat muuttujat:**

1.  Ilmoitusjärjestelmän olemassaolo (`k24_1:k24_3`)
2.  Koulutuksen olemassaolo ilmoitusjärjestelmälle (`k25_1:k25_3`)
3.  Työorganisaation toimenpiteet ja ohjeet (`k28_1:k28_12`)
4.  Toimenpiteiden ja ohjeiden koettu vaikuttavuus (`k29_1:k29_12`)
5.  Työ- tai osallistumistoiminnan rytmitys (`k32:k35`, `k37`)
6.  Osallistumisen pituus henkilöhistoriassa (`k41`)
7.  Työkuvan muutosten suunnitelmat (`k42_1_1:k42_3_3`)
8.  Syyt työkuvan muutosten suunnitelmille (`Muutossyyt`)

+------------------------------------------------+----------------------------------+--------------------------------------------------------------------------------------------------------------------------------------------------------------------------------------------+
| Muuttujaryhmä                                  | Anonymiteetin tarkastusmenetelmä | Muutosmenetelmä, jos vaatimus ei täyty                                                                                                                                                     |
+================================================+==================================+============================================================================================================================================================================================+
| Suostumus                                      | ei mitään                        | ei mitään                                                                                                                                                                                  |
+------------------------------------------------+----------------------------------+--------------------------------------------------------------------------------------------------------------------------------------------------------------------------------------------+
| Organisaatioryhmä                              | n \>= 30                         | Vastausvaihtoehtojen yhdistäminen                                                                                                                                                          |
+------------------------------------------------+----------------------------------+--------------------------------------------------------------------------------------------------------------------------------------------------------------------------------------------+
| Yleisyysmittarit                               | 5-anonymiteetti                  | Vastausvaihtoehtojen yhdistäminen (jokainen mittaristo erikseen)                                                                                                                           |
+------------------------------------------------+----------------------------------+--------------------------------------------------------------------------------------------------------------------------------------------------------------------------------------------+
| Selventävät mittarit                           | 5-anonymiteetti                  | Muuttujan poistaminen                                                                                                                                                                      |
+------------------------------------------------+----------------------------------+--------------------------------------------------------------------------------------------------------------------------------------------------------------------------------------------+
| Vakavuusmittarit                               | 5-anonymiteetti                  | Vastausvaihtoehtojen yhdistäminen (kaikki mittarit samanaikaisesti)                                                                                                                        |
+------------------------------------------------+----------------------------------+--------------------------------------------------------------------------------------------------------------------------------------------------------------------------------------------+
| Pitkäkestoisuusmittarit                        | 5-anonymiteetti                  | Vastausvaihtoehtojen yhdistäminen (kaikki mittarit samanaikaisesti)                                                                                                                        |
+------------------------------------------------+----------------------------------+--------------------------------------------------------------------------------------------------------------------------------------------------------------------------------------------+
| Vaikutukset jatkuvat yhä                       | 5-anonymiteetti                  | Muuttujan poistaminen                                                                                                                                                                      |
+------------------------------------------------+----------------------------------+--------------------------------------------------------------------------------------------------------------------------------------------------------------------------------------------+
| Reaktiot kohtelulle                            | 5-anonymiteetti                  | Muuttujien yhdistäminen (ks. suunnitelma)                                                                                                                                                  |
+------------------------------------------------+----------------------------------+--------------------------------------------------------------------------------------------------------------------------------------------------------------------------------------------+
| Ilmoitusjärjestelmän olemassaolo               | n \>= 30                         | Muuttujien yhdistäminen pareittain tai kaikki kolme                                                                                                                                        |
+------------------------------------------------+----------------------------------+--------------------------------------------------------------------------------------------------------------------------------------------------------------------------------------------+
| Koulutuksen olemassaolo ilmoitusjärjestelmille | n \>= 30                         | Muuttujien yhdistäminen pareittain tai kaikki kolme                                                                                                                                        |
+------------------------------------------------+----------------------------------+--------------------------------------------------------------------------------------------------------------------------------------------------------------------------------------------+
| Asenteet ilmoitusjärjestelmiä kohtaan          | 5-anonymiteetti                  | Vastausvaihtoehtojen yhdistäminen (7 \> 5 \> 3 kategoriaa)                                                                                                                                 |
|                                                |                                  |                                                                                                                                                                                            |
|                                                |                                  | Keskipisteen datamuunnos satunnaisesti lähimpiin arvoihin (3 tai 5)                                                                                                                        |
+------------------------------------------------+----------------------------------+--------------------------------------------------------------------------------------------------------------------------------------------------------------------------------------------+
| Työuupumusmittaristo                           | 5-anonymiteetti                  | Vastausvaihtoehtojen yhdistäminen (pienimpään viereiseen luokkaan) kaikille mittareille samanaikaisesti                                                                                    |
+------------------------------------------------+----------------------------------+--------------------------------------------------------------------------------------------------------------------------------------------------------------------------------------------+
| Työorganisaation toimenpiteet                  | n \>= 30                         | Vastausvaihtoehtojen yhdistäminen viereisiin luokkiin                                                                                                                                      |
|                                                |                                  |                                                                                                                                                                                            |
|                                                |                                  | Keskipisteen datamuunnos satunnaisesti lähimpiin arvoihin (2 tai 4)                                                                                                                        |
+------------------------------------------------+----------------------------------+--------------------------------------------------------------------------------------------------------------------------------------------------------------------------------------------+
| Toimenpiteiden vaikuttavuus                    | Kategorisointi                   | Neljäksi kvartiiliksi                                                                                                                                                                      |
+------------------------------------------------+----------------------------------+--------------------------------------------------------------------------------------------------------------------------------------------------------------------------------------------+
| Toimenpiteiden hyödyllisyys                    | 5-anonymiteetti                  | Vastausvaihtoehtojen yhdistäminen (7 \> 5 \> 3 kategoriaa)                                                                                                                                 |
|                                                |                                  |                                                                                                                                                                                            |
|                                                |                                  | Keskipisteen datamuunnos satunnaisesti lähimpiin arvoihin (3 tai 5)                                                                                                                        |
+------------------------------------------------+----------------------------------+--------------------------------------------------------------------------------------------------------------------------------------------------------------------------------------------+
| Sukupuoli                                      | n \>= 30                         | Vastaajien poisto (kategoriat 3 tai 4)                                                                                                                                                     |
|                                                |                                  |                                                                                                                                                                                            |
|                                                |                                  | Ei mitään (kategoriat 1 tai 2; erittäin epätodennäköistä)                                                                                                                                  |
+------------------------------------------------+----------------------------------+--------------------------------------------------------------------------------------------------------------------------------------------------------------------------------------------+
| Työrytmitys                                    | n \>= 30                         | Vastausvaihtoehtojen yhdistäminen (samankaltaisiin jos nominaalimuuttuja, viereiseen jos ordinaalimuuttuja)                                                                                |
+------------------------------------------------+----------------------------------+--------------------------------------------------------------------------------------------------------------------------------------------------------------------------------------------+
| Organisaatioasema                              | 5-anonymiteetti                  | Kahden eri muuttujan rakentaminen: uuteen muuttujaan yhdistetään kaksi pienintä alkuperäisen muuttujan ryhmistä Johto-Hallinto-Asiantuntijat, tai kaikki kolme jos anonymiteetti ei täyty. |
+------------------------------------------------+----------------------------------+--------------------------------------------------------------------------------------------------------------------------------------------------------------------------------------------+
| Työuran pituus                                 | Kategorisointi                   | Viideksi kvintiiliksi                                                                                                                                                                      |
+------------------------------------------------+----------------------------------+--------------------------------------------------------------------------------------------------------------------------------------------------------------------------------------------+
| Muutossuunnitelmat                             | n \>= 30                         | Muuttujien yhdistäminen                                                                                                                                                                    |
|                                                |                                  |                                                                                                                                                                                            |
|                                                |                                  | Jos ei riitä: Vastausvaihtoehtojen yhdistäminen                                                                                                                                            |
+------------------------------------------------+----------------------------------+--------------------------------------------------------------------------------------------------------------------------------------------------------------------------------------------+
| Muutossuunnitelmien syyt                       | Kategorisointi                   | Sisällönanalyysi, tulkittava määrä kategorioita jotka täyttävät määräsäännön n \>= 30                                                                                                      |
+------------------------------------------------+----------------------------------+--------------------------------------------------------------------------------------------------------------------------------------------------------------------------------------------+

: Anonymisoinnin tarkastus- ja muutosmenetelmät muuttujaryhmittäin {#tbl-anonymisointimenettelyt}

## Organisaation sisäinen epäasiallinen kohtelu

```{r}
#| label: 01_anon_ek_itse_sisa
#| eval: false

# Rivittäin vasemmalta oikealle
par(mfrow = c(2, 4))
data %>%
  select(k3_1:k3_7) %>%
  sapply(
    .,
    plot_freq
  )

```

```{r}
#| label: 02_anon_ek_koll_sisa
#| eval: false

# Rivittäin vasemmalta oikealle
par(mfrow = c(2, 4))
data %>%
  select(k4_1:k4_7) %>%
  sapply(
    .,
    plot_freq
  )

```

```{r}
#| label: 03_anon_ek_sisa_tarkennukset
#| eval: false

# Rivittäin vasemmalta oikealle
par(mfrow = c(2, 4))
data %>%
  select(k3_1:k3_7) %>%
  sapply(
    .,
    plot_freq
  )

```
