# Blogi: Epäasiallisuutta ja väkivaltaa esiintyy pelastusalalla ja ensihoidossa laajasti

---
eval: true
---

```{r}
#| label: blogi1-00-valmistelu

library(tidyverse)
library(scales)
library(ggstatsplot)
library(patchwork)
data <- read.csv2("output/anonymisoitudata.csv", tryLogical = FALSE)

```

*Tämä blogikirjoitus julkaistaan Pelastusopiston blogissa 16.10.2024.*

*Pelastusopiston toteuttama ja Palosuojelurahaston rahoittama Nollatoleranssi-hanke on selvittänyt epäasiallisen ja väkivaltaisen kohtelun esiintyvyyttä, vaikutuksia ja toimenpiteitä pelastusalalla. Tämä blogi on osa neljän julkaisun blogisarjaa, jossa käsitellään valtakunnallisen kyselytutkimuksen tuloksia. Seuraava blogi julkaistaan 20. marraskuuta 2024.*

Osana Nollatoleranssi-hanketta toteutimme valtakunnallisen kyselyn pelastus- ja ensihoitoalan toimijoille. Kysely oli avoinna 15.8.-15.9.2024 ja siihen osallistui yli tuhat vastaajaa pelastusalan eri organisaatioista ja työtehtävistä. Kiitämme kaikkia vastaajia suuresti osallistumisestanne!

Tässä ensimmäisessä blogissa keskitymme epäasiallisen ja väkivaltaisen kohtelun esiintyvyyteen. Mitä on epäasiallinen ja väkivaltainen kohtelu ja missä muodoissa sitä esiintyy pelastus- ja ensihoitoalalla? Missä ympäristöissä epäasiallisuutta ja väkivaltaisuutta koetaan ja ketkä kokevat sitä?

On tärkeää huomata, että kyselyn aihe voi aiheuttaa valikoitumisharhaa -- epäasiallista tai väkivaltaista kohtelua kokeneet henkilöt ovat luultavasti herkempiä vastaamaan kuin muut. Tuloksia tulee tulkita varovaisesti ja välttää yleistämistä koko alaan.

## Väkivaltaa on moneksi

Väkivalta on arkipäiväinen käsite, jonka me kaikki tunnistamme, mutta jonka määrittely on yllättävän haasteellista. Jotkut teot, kuten potkiminen tai aseella vahingoittaminen, tunnistetaan selkeästi väkivallaksi. Näiden fyysisten väkivallan muotojen lisäksi tunnistamme yleisesti myös verbaalisen sekä seksuaalisen väkivallan.

Väkivaltaa voi kuitenkin toteuttaa myös monella muulla tavalla. Terveyden ja hyvinvoinnin laitos määrittelee väkivallan "vallan, kontrollin tai fyysisen voiman \[tahallisena käyttönä\] tai sillä uhkaamista" jos ja kun väkivaltateko johtaa henkilön tai ihmisryhmän vahingoittumiseen [@bildjuschkin2019, s. 5]. Tutkija Sherry Hamby on ehdottanut väkivallalle neljän ominaisuuden määritelmää: väkivalta on tarkoituksellista toimintaa, jota väkivallan kohde ei halua eikä tarvitse kokea, ja jonka toteuttaminen aiheuttaa kohteelle haittaa [@hamby2017]. Hankkeen kyselytutkimuksessa päätimme kehittää seitsemän ulottuvuuden määritelmän nojautuen aikaisempaan tutkimukseen: verbaalinen väkivalta, omaisuuden vahingoittaminen tai varastaminen (ns. välineellinen väkivalta), uhkailu, fyysinen väkivalta, seksuaalinen väkivalta, vihamielisyys sekä syrjintä.

Välineellinen väkivalta kohdistuu henkilön työvälineisiin tai henkilökohtaiseen omaisuuteen, ja sen tarkoituksena on usein aiheuttaa pelkoa, ahdistusta tai muuta negatiivista tunnetta vastaanottajassa. Pelastus- ja ensihoitoalalla tämä voi näkyä esimerkiksi ambulanssin vahingoittamisena tai työkollegan varusteiden piilottamisena tai tahallisena likaamisena.

Uhkailu voidaan nähdä omana muotonaan erillään muista väkivallan muodoista, jonka tarkoituksena on loukata tai aiheuttaa pelkoa. Uhkailu liittyy myös eri väkivaltamuotojen toteuttamisaikeisiin. Esimerkiksi tappamisella tai raiskauksella uhkaaminen, mutta myös seuraaminen ja tarkkailu, täyttävät uhkailun määritelmän.

Vihamielisyys on alakäsite, joka kattaa monia epäystävällisiä vuorovaikutustilanteita kahden henkilön välillä. Vihamielisyyteen voidaan laskea esimerkiksi sosiaalinen eristäminen, juoruilu ja valheiden levittäminen sekä muu työpaikkakiusaaminen.

Syrjintä on laissa kiellettyä toisen henkilön epätasa-arvoista kohtelua henkilöön liittyvän syyn perusteella. Syrjintää ja muita väkivaltamuotoja yhdistävät muun muassa niiden tarpeettomuus ja ei-haluttu luonne sekä niiden tieteellisesti todistetut henkilö- ja organisaatiohaitat.

Kaikkia näitä muotoja voi esiintyä niin organisaation sisällä, työkollegoiden kesken, tai organisaation ulkopuolella, asiakkailta, potilailta tai sidosryhmiltä. Nollatoleranssi-hankkeessa epäasiallista ja väkivaltaista kohtelua mitattiin näissä molemmissa ympäristössä.

## Puolet ovat kohdanneet epäasiallista tai väkivaltaista kohtelua

```{r}
#| label: blogi1-01-laskentaa

# Lasketaan kaikki, jotka eivät ole kokeneet mitään sisäistä kohtelua. NA lasketaan mukaan tähän määrään.
eikokemusta.sisa <- data |>
  filter(
    if_all(
      k3_1:k3_7,
      ~ .x == 0 | is.na(.x)
    )
  ) |>
  nrow()

# Tehdään sama ulkoiselle
eikokemusta.ulko <- data |>
  filter(
    if_all(
      k12_1:k12_7,
      ~ .x == 0 | is.na(.x)
    )
  ) |>
  nrow()

```

Epäasiallisen ja väkivaltaisen kohtelun kokemus oli yhtä yleistä organisaation sisällä ja ulkopuolella. Vastaajista `r nrow(data)-eikokemusta.sisa` (`r round(((nrow(data)-eikokemusta.sisa)/nrow(data))*100, digits = 0)` prosenttia) oli kokenut vähintään yhden epäasiallisen ja väkivaltaisen kohtelun muodon organisaationsa sisällä vähintään kerran viime 12 kuukauden aikana. Vastaavasti `r nrow(data)-eikokemusta.ulko` vastaajaa (`r round(((nrow(data)-eikokemusta.ulko)/nrow(data))*100, digits = 0)` prosenttia) oli kokenut vähintään yhden mainituista kohtelumuodoista organisaationsa ulkopuolella kuluneen vuoden aikana.

Yleisimmät epäasiallisen ja väkivaltaisen kohtelun muodot olivat vihamielisyys ja verbaalinen väkivalta (@fig-esiintyvyys). Organisaatiosisäisesti neljännes vastaajista oli kohdannut syrjintää, kun taas organisaation ulkopuolelta koettiin useammin uhkailua.

```{r}
#| label: fig-esiintyvyys
#| layout-nrow: 1
#| fig-cap: "Epäasiallisen ja väkivaltaisen kohtelun kokemukset viimeisen 12 kuukauden ajan"
#| fig-subcap:
#| -  "Organisaation sisältä tulleet"
#| -  "Organisaation ulkopuolelta tulleet"

# Organisaation sisältä tulleet
kuvio1a <- data |>
  select(k3_1:k3_7) |>
  mutate(
    across(
      everything(),
      ~ case_match(
        .x,
        0 ~ 0,
        c(1:7) ~ 1,
        .default = NA
      )
    )
  ) |>
  pivot_longer(
    cols = k3_1:k3_7,
    names_to = "variable",
    values_to = "value"
  ) |>
  group_by(variable, value) |>
  summarise(count = n()) |>
  mutate(prop = count/sum(count)) |>
  ggplot(aes(
    y = variable,
    x = prop,
    fill = factor(
      value,
      levels = c(1, 0),
      labels = sapply(c(
        "Vähintään kerran",
        "En ollenkaan"
      ), str_wrap, width = 18, USE.NAMES = FALSE
    ))
  )) +
  geom_bar(stat = "identity") +
  scale_x_continuous(labels = scales::label_percent(
    suffix = " %",
    decimal.mark = ","
  )) +
  scale_y_discrete(
    labels = sapply(c(
      "Verbaalinen väkivalta",
      "Omaisuuden vahingoittaminen tai varastaminen",
      "Uhkailu",
      "Fyysinen väkivalta",
      "Seksuaalinen häirintä tai väkivalta",
      "Vihamielisyys tai epäkohtelias käyttäytyminen",
      "Syrjintä"
    ), str_wrap, width = 18, USE.NAMES = FALSE)
  ) +
  labs(
    x = "Kokemusten määrä viimeisen 12 kuukauden aikana (%)",
    fill = "Kokemukset",
    title = "Sisäinen"
  ) +
  theme(
    axis.title.x = element_blank(),
    axis.title.y = element_blank(),
    legend.position = "none"
  ) + 
  geom_text(
    aes(
      label = ifelse(
        !is.na(value),
        scales::percent(prop, accuracy = 0.1),
        ""
      )
    ),
    position = position_stack(vjust = 0.5),
    size = 3,
  ) + 
  scale_fill_manual(values = c("#C20E1A", "#C5B568"))

# Organisaation ulkopuolelta tulleet
 kuvio1b <- data |>
  select(k12_1:k12_7) |>
  mutate(
    across(
      everything(),
      ~ case_match(
        .x,
        0 ~ 0,
        c(1:7) ~ 1,
        .default = NA
      )
    )
  ) |>
  pivot_longer(
    cols = k12_1:k12_7,
    names_to = "variable",
    values_to = "value"
  ) |>
  group_by(variable, value) |>
  summarise(count = n()) |>
  mutate(prop = count/sum(count)) |>
  ggplot(aes(
    y = variable,
    x = prop,
    fill = factor(
      value,
      levels = c(1, 0),
      labels = sapply(c(
        "Vähintään kerran",
        "En ollenkaan"
      ), str_wrap, width = 18, USE.NAMES = FALSE
    ))
  )) +
  geom_bar(stat = "identity") +
  scale_x_continuous(labels = scales::label_percent(
    suffix = " %",
    decimal.mark = ","
  )) +
  scale_y_discrete(
    labels = sapply(c(
      "Verbaalinen väkivalta",
      "Omaisuuden vahingoittaminen tai varastaminen",
      "Uhkailu",
      "Fyysinen väkivalta",
      "Seksuaalinen häirintä tai väkivalta",
      "Vihamielisyys tai epäkohtelias käyttäytyminen",
      "Syrjintä"
    ), str_wrap, width = 18, USE.NAMES = FALSE)
  ) +
  labs(
    x = "Kokemusten määrä viimeisen 12 kuukauden aikana (%)",
    fill = "Kokemukset",
    title = "Ulkoinen"
  ) +
  theme(
    axis.title.x = element_blank(),
    axis.title.y = element_blank(),
    axis.text.y = element_blank()
  ) + 
  geom_text(
    aes(
      label = ifelse(
        !is.na(value),
        scales::percent(prop, accuracy = 0.1),
        ""
      )
    ),
    position = position_stack(vjust = 0.5),
    size = 3,
  ) + 
  scale_fill_manual(values = c("#C20E1A", "#C5B568"))
 
kuvio1a + kuvio1b + plot_annotation(
  caption = "Kokemusten määrä viimeisen 12 kuukauden aikana (%)"
)

```

Kaikki muut väkivaltamuodot olivat yleisemmin koettu organisaation ulkopuolelta kuin työyhteisön sisältä, paitsi syrjintä. Koska vähintään yhden kokemuksen kokeneiden määrät olivat käytännössä samat molemmissa ympäristöissä, tämä tarkoittaa, että organisaation ulkopuolella yksittäinen vastaaja koki useammin useita eri muotoja kuin organisaation sisällä.

Erot ympäristöjen välillä eivät kuitenkaan olleet tasaisia kaikkien muotojen välillä: esimerkiksi vihamielisyyttä koettiin vain 1,4 prosenttiyksikköä useammin organisaation ulkopuolelta kuin sisältä, kun taas fyysisessä väkivallassa ero oli moninkertainen.

Yleisimmissä väkivaltamuotojen kokemuksissa oli eroja ympäristön mukaan (@fig-muodot). Organisaatiosisäiset muodot olivat useimmiten vihamielisyyttä tai verbaalista väkivaltaa, ja organisaatioulkoiset muodot useimmiten verbaalista väkivaltaa tai uhkailua. Yli seitsemästäkymmenestä eri kyselyssä mitatusta muodosta vain kaksi muotoa löytyivät molempien ympäristöjen yleisimmistä muodoista: ärsyttämismielessä sanotut asiat sekä työn loukkaava arvostelu.

```{r}
#| label: fig-muodot
#| fig-cap: "Epäasiallisen ja väkivaltaisen kohtelun yleisimmät muodot"
#| layout-nrow: 2
#| fig-subcap: 
#| -  "Organisaation sisällä"
#| -  "Organisaation ulkopuolella"

ryhmat <- c(
  "Verbaalinen",
  "Omaisuus",
  "Uhkailu",
  "Fyysinen",
  "Seksuaalinen",
  "Vihamielisyys",
  "Syrjintä"
)

varit_ryhmat <- setNames(
  as.list(pal_viridis(option = "C", direction = -1, begin = 0.3)(7)),
  ryhmat
)

# Nimet haettu Webropol-palvelun alkuperäisestä lomakkeesta. Nimistä poistettu ne muuttujat, jotka poistettiin anonymisoinnin yhteydessä.
nimet.sisa <- sapply(c(
  "Nöyryyttäminen, häpäiseminen",
  "Nolaaminen",
  "Nuhtelu toisten edessä",
  "Työn loukkaava arvostelu",
  "Huutaminen",
  "Kiroilu tai kiroaminen",
  "Loukkaava nimittely",
  "Valheellinen syyttäminen",
  "Ärsyttämismielessä sanotut asiat",
  "Työvälineiden varastaminen",
  "Työvälineiden piilottaminen",
  "Työvälineiden rikkominen",
  "Työvälineiden likaaminen",
  "Työvälineiden luvaton käyttö",
  "Henk.koht. omaisuuden varastaminen",
  "Henk.koht. omaisuuden piilottaminen",
  "Henk.koht. omaisuuden rikkominen",
  "Henk.koht. omaisuuden likaaminen",
  "Henk.koht. omaisuuden luvaton käyttö",
  "Pelottelu",
  "Työn tai liikkumisen estäminen",
  "Äänen korottaminen",
  "Vuorovaikutustilanteessa liian lähelle tuleminen",
  "Törkeiden eleiden näyttäminen",
  "Muu törkeä käyttäytyminen",
  "Mulkoilu tai tuijottaminen",
  "Fyysisellä väkivallalla uhkaaminen",
  "Esineellä heittämisellä uhkaaminen",
  "Tappamisella uhkaaminen",
  "Seuraaminen",
  "Tarkkailu",
  "Läheisten väkivallalla uhkaaminen",
  "Lyöminen",
  "Tuuppaaminen tai tönäiseminen",
  "Tarkoituksella henkilöön törmääminen liiallisella voimalla",
  "Päälle sylkäiseminen",
  "Esineellä heittäminen",
  "Kiinni tarttuminen",
  "Potkaiseminen",
  "Kuristaminen",
  "Raapiminen",
  "Hiuksista tarttuminen",
  "Voimankäyttövälineillä tai aseella vahingoittaminen",
  "Vitsit tai nöyryyttävät kommentit",
  "Keholliset eleet",
  "Tapaamisen/numeron vaatiminen",
  "Vihjailu",
  "Sukuelinten, rintojen tai pakaroiden koskettelu(-yritys)",
  "Muiden alueiden seksualisoiva koskettelu",
  "Ei-toivottujen lahjojen antaminen",
  "Ei-toivottujen kuvien lähettäminen tai kuvaaminen",
  "Seksuaalissävytteisen materiaalin levittäminen tai esilläpito",
  "Henkilön toiminnasta muille valittaminen",
  "Henkilökohtaisen, luottamuksellisen tiedon jakaminen",
  "Välinpitämättömyys tai tiedon pimittäminen",
  "Useat tai jatkuva kritiikki, vähättely, virheiden hakeminen",
  "Juoruilu, valheellisen tiedon levittäminen",
  "Ehdotuksen tai ideoiden huomioimatta jättäminen tai vähättely",
  "Työstä ei anneta tunnustusta",
  "Aikaisemmista lupauksista luopuminen",
  "Huumoriin kiedottu loukkaus",
  "Sosiaalinen tai ammatillinen eristäminen",
  "Maalittaminen",
  "Tehtävään nimittäminen muuten kuin osaamiseen tai pätevyyteen perustuen",
  "Epätasapuolinen johtamis- ja esihenkilötoiminta",
  "Loukkaava kielenkäyttö, herjaaminen",
  "Ryhmiin liittyvät yleistykset (esim. vähemmistövitsit)",
  "Työhaastattelun yhteydessä kysymykset perhesuunnitelmista",
  "Työvarusteiden epäsopivuus (esimerkiksi vääränkokoiset varusteet)",
  "Työkollegoiden erilaiset odotukset henk.koht. ominaisuuksien perusteella",
  "Pätevyyden vähättely henkilökohtaisten ominaisuuksien perusteella",
  "Muuhun kuin vaativuuteen liittyvät palkitsemiserot",
  "Kohtuullisten mukautusten epääminen vammaiselta henkilöltä",
  "Käskyt tai ohjeet syrjiä toista henkilöä",
  "Vastatoimiin ryhtyminen yhdenvertaisuusrikkomusten ilmoituksen takia",
  "Syrjivä kohtelu ammattiyhdistystoimintaan osallistumisen takia",
  "Irtisanominen tai sillä uhkaaminen henkilökohtaisten ominaisuuksien takia",
  "Tehtävien jakaminen muun kuin osaamisen tai pätevyyteen perusteella",
  "Muuhun kuin osaamiseen perustuvat palkkaerot"
), str_wrap, width = 36, USE.NAMES = FALSE)

sisa.kaikki <- data |>
  select(k5_1_1:k11_16_1) |>
  select(ends_with("_1")) |>
  mutate(
    across(
      everything(),
      ~ case_match(
        .x,
        1 ~ 1,
        NA ~ 0,
        -1 ~ 0
      )
    )
  ) |>
  pivot_longer(
    cols = k5_1_1:k11_16_1,
    names_to = "variable",
    values_to = "value"
  ) |>
  group_by(variable, value) |>
  summarise(count = n()) |>
  mutate(prop = count/sum(count)) |>
  filter(value == 1) |>
  select(!value) |>
  ungroup() |>
  mutate(
    group = case_when(
      str_detect(variable, "k5") ~ "Verbaalinen",
      str_detect(variable, "k6") ~ "Omaisuus",
      str_detect(variable, "k7") ~ "Uhkailu",
      str_detect(variable, "k8") ~ "Fyysinen",
      str_detect(variable, "k9") ~ "Seksuaalinen",
      str_detect(variable, "k10") ~ "Vihamielisyys",
      str_detect(variable, "k11") ~ "Syrjintä",
      TRUE ~ "VIRHE"
    )
  ) |>
  mutate(
    group = factor(
      group,
      levels = ryhmat
    )
  )

jarjestys.sisa <- sisa.kaikki |>
  pull(variable)

vanhat_nimet.sisa <- data |>
  select(k5_1_1:k11_16_1) |>
  select(ends_with("_1")) |>
  colnames()

nimet.sisa <- setNames(
  as.list(nimet.sisa),
  vanhat_nimet.sisa
)[jarjestys.sisa]

yleisimmat.sisa <- sisa.kaikki |>
  arrange(desc(prop)) |>
  slice_head(n = 10) |>
  mutate(
    variable = map_chr(
      variable,
      ~ nimet.sisa[[.x]]
    )
  )

# Sisäisen kohtelun kymmenen yleisintä kokemusmuotoa (% kohtelumuodon kokeneista vastaajista)
yleisimmat.sisa |>
  ggplot(aes(
    x = prop,
    y = reorder(variable, prop),
    fill = group
  )) +
  geom_bar(stat = "identity") + 
  scale_x_continuous(labels = scales::label_percent(
    suffix = " %",
    decimal.mark = ","
  )) + 
  labs(
    x = "Suhde kohtelun ylämuodon kokeneista vastaajista (%)",
    fill = "Ylämuoto"
  ) + 
  theme(axis.title.y = element_blank()) + 
  geom_text(
    aes(
      label = scales::percent(prop, accuracy = 0.1)
    ),
    position = position_stack(vjust = 0.9),
    size = 3,
  ) + 
  scale_fill_manual(values = varit_ryhmat)

# Nimet haettu Webropol-palvelun alkuperäisestä lomakkeesta. Nimistä poistettu ne muuttujat, jotka poistettiin anonymisoinnin yhteydessä.
nimet.ulko <- sapply(c(
  "Nöyryyttäminen, häpäiseminen",
  "Nolaaminen",
  "Nuhtelu toisten edessä",
  "Työn loukkaava arvostelu",
  "Huutaminen",
  "Kiroilu tai kiroaminen",
  "Loukkaava nimittely",
  "Valheellinen syyttäminen",
  "Ärsyttämismielessä sanotut asiat",
  "Työvälineiden varastaminen",
  "Työvälineiden piilottaminen",
  "Työvälineiden rikkominen",
  "Työvälineiden likaaminen",
  "Työvälineiden luvaton käyttö",
  "Henk.koht. omaisuuden varastaminen",
  "Henk.koht. omaisuuden piilottaminen",
  "Henk.koht. omaisuuden rikkominen",
  "Henk.koht. omaisuuden likaaminen",
  "Henk.koht. omaisuuden luvaton käyttö",
  "Pelottelu",
  "Työn tai liikkumisen estäminen",
  "Äänen korottaminen",
  "Vuorovaikutustilanteessa liian lähelle tuleminen",
  "Törkeiden eleiden näyttäminen",
  "Muu törkeä käyttäytyminen",
  "Mulkoilu tai tuijottaminen",
  "Fyysisellä väkivallalla uhkaaminen",
  "Esineellä heittämisellä uhkaaminen",
  "Aseella tai voimankäyttövälineellä uhkaaminen",
  "Tappamisella uhkaaminen",
  "Seuraaminen",
  "Tarkkailu",
  "Läheisiin väkivallalla uhkaaminen",
  "Lyöminen",
  "Tuuppaaminen tai tönäiseminen",
  "Tarkoituksella henkilöön törmääminen liiallisella voimalla",
  "Päälle sylkäiseminen",
  "Esineellä heittäminen",
  "Kiinni tarttuminen",
  "Potkaiseminen",
  "Kuristaminen",
  "Raapiminen",
  "Hiuksista tarttuminen",
  "Voimankäyttövälineillä tai aseella vahingoittaminen",
  "Vitsit tai nöyryyttävät kommentit",
  "Keholliset eleet",
  "Tapaamisen/numeron vaatiminen",
  "Vihjailu",
  "Sukuelinten, rintojen tai pakaroiden koskettelu(-yritys)",
  "Muiden alueiden seksualisoiva koskettelu",
  "Ei-toivottujen lahjojen antaminen",
  "Ei-toivottujen kuvien lähettäminen tai kuvaaminen",
  "Seksuaalissävytteisen materiaalin levittäminen tai esilläpito",
  "Henkilön toiminnasta muille valittaminen",
  "Henkilökohtaisen, luottamuksellisen tiedon jakaminen",
  "Välinpitämättömyys tai tiedon pimittäminen",
  "Useat tai jatkuva kritiikki, vähättely, virheiden hakeminen",
  "Juoruilu, valheellisen tiedon levittäminen",
  "Ehdotuksen tai ideoiden huomioimatta jättäminen tai vähättely",
  "Työstä ei anneta tunnustusta",
  "Aikaisemmista lupauksista luopuminen",
  "Huumoriin kiedottu loukkaus",
  "Sosiaalinen tai ammatillinen eristäminen",
  "Maalittaminen",
  "Loukkaava kielenkäyttö, herjaaminen",
  "Ryhmiin liittyvät yleistykset (esim. vähemmistövitsit)",
  "Ulkopuolisten erilaiset odotukset henk.koht. ominaisuuksien perusteella",
  "Pätevyyden vähättely henkilökohtaisten ominaisuuksien perusteella",
  "Kohtuullisten mukautusten epääminen vammaiselta henkilöltä",
  "Käskyt tai ohjeet syrjiä toista henkilöä",
  "Syrjivä kohtelu ammattiyhdistystoimintaan osallistumisen takia"
), str_wrap, width = 36, USE.NAMES = FALSE)

ulko.kaikki <- data |>
  select(k14_1_1:k20_7_1) |>
  select(ends_with("_1")) |>
  mutate(
    across(
      everything(),
      ~ case_match(
        .x,
        1 ~ 1,
        NA ~ 0,
        -1 ~ 0
      )
    )
  ) |>
  pivot_longer(
    cols = k14_1_1:k20_7_1,
    names_to = "variable",
    values_to = "value"
  ) |>
  group_by(variable, value) |>
  summarise(count = n()) |>
  mutate(prop = count/sum(count)) |>
  filter(value == 1) |>
  select(!value) |>
  ungroup() |>
  mutate(
    group = case_when(
      str_detect(variable, "k14") ~ "Verbaalinen",
      str_detect(variable, "k15") ~ "Omaisuus",
      str_detect(variable, "k16") ~ "Uhkailu",
      str_detect(variable, "k17") ~ "Fyysinen",
      str_detect(variable, "k18") ~ "Seksuaalinen",
      str_detect(variable, "k19") ~ "Vihamielisyys",
      str_detect(variable, "k20") ~ "Syrjintä",
      TRUE ~ "VIRHE"
    )
  ) |>
  mutate(
    group = factor(
      group,
      levels = c(
        "Verbaalinen",
        "Omaisuus",
        "Uhkailu",
        "Fyysinen",
        "Seksuaalinen",
        "Vihamielisyys",
        "Syrjintä"
      )
    )
  )

jarjestys.ulko <- ulko.kaikki |>
  pull(variable)

vanhat_nimet.ulko <- data |>
  select(k14_1_1:k20_7_1) |>
  select(ends_with("_1")) |>
  colnames()

nimet.ulko <- setNames(
  as.list(nimet.ulko),
  vanhat_nimet.ulko
)[jarjestys.ulko]

yleisimmat.ulko <- ulko.kaikki |>
  arrange(desc(prop)) |>
  slice_head(n = 10) |>
  mutate(
    variable = map_chr(
      variable,
      ~ nimet.ulko[[.x]]
    )
  )

# Ulkoisen kohtelun kymmenen yleisintä kokemusmuotoa (% kohtelumuodon kokeneista vastaajista)
yleisimmat.ulko |>
  ggplot(aes(
    x = prop,
    y = reorder(variable, prop),
    fill = group
  )) +
  geom_bar(stat = "identity") + 
  scale_x_continuous(labels = scales::label_percent(
    suffix = " %",
    decimal.mark = ","
  )) + 
  labs(
    x = "Suhde kohtelun ylämuodon kokeneista vastaajista (%)",
    fill = "Ylämuoto"
  ) + 
  theme(axis.title.y = element_blank()) + 
  geom_text(
    aes(
      label = scales::percent(prop, accuracy = 0.1)
    ),
    position = position_stack(vjust = 0.9),
    size = 3,
  ) + 
  scale_fill_manual(values = varit_ryhmat)

```

## Ensihoitajat kokevat pelastajia enemmän työpaikkaulkoista epäasiallisuutta

Rakensimme kaksi eri mittaria, jotka mittaavat epäasiallisen ja väkivaltaisen kohtelun kokemuksia eri ympäristöjen välillä. Mittarilla maksimimäärä (49 pistettä) tarkoittaa, että vastaaja oli kokenut jokaisen epäasiallisen ja väkivaltaisen kohtelun ylämuodon useita kertoja päivässä, ja minimimäärä, että vastaaja ei ollut kokenut ollenkaan epäasiallista tai väkivaltaista kohtelua, tai että hän ei vastannut kysymyksiin.

```{r}
#| label: blogi1-02-mittarikoodaus

# Koodataan uudelleen omakohtaisesti koetut mittarit, jotta NA == 0 ja muut arvot pysyvät samoina.
data <- data |>
  mutate(
    across(
      c(k3_1:k3_7, k12_1:k12_7),
      ~ case_match(
        .x,
        NA ~ 0,
        .default = .x
      )
    )
  ) |>
  mutate(
    EVK_sisä = k3_1 + k3_2 + k3_3 + k3_4 + k3_5 + k3_6 + k3_7,
    EVK_ulko = k12_1 + k12_2 + k12_3 + k12_4 + k12_5 + k12_6 + k12_7
  )

```

Sekä organisaationsisäisen että -ulkoisen kohtelun mittareilla oli eroja pelastajien ja ensihoitajien välillä. Erot organisaation sisällä olivat kuitenkin hyvin pieniä: pelastajat kokivat keskimäärin 0,6 pistettä ja ensihoitajat 1,4 pistettä. Alle yhden pisteen ero on melkein viidenkymmenen pisteen skaalalla hyvin pieni.

Organisaatioiden ulkopuolelta tulleen epäasiallisen ja väkivaltaisen kohtelun kohdalla ero oli jo huomattavasti suurempi. Ensihoitajat kokivat keskimäärin 7,2 pistettä, mikä oli 5,6 pistettä enemmän epäasiallista ja väkivaltaista kohtelua kuin pelastajien 1,6 pistettä.

## Sukupuolten välillä ei juurikaan eroja

Epäasiallisen ja väkivaltaisen kohtelun kokemusmäärät erosivat hieman sukupuolten välillä (@fig-evkXsukupuoli). Naiset kokivat keskimäärin noin 1 pistettä enemmän epäasiallista ja väkivaltaista kohtelua kuin miehet. Muunsukupuoliset sekä sukupuolensa raportoimatta jättäneet eivät eronneet miehistä tai naisista tilastollisesti, mutta heidän määränsä vastaajista oli hyvin pieni eikä siitä voida luotettavasti vetää johtopäätöksiä.

Organisaatioulkoisen kohtelun kohdalta nähtiin samanlaiset tulokset, joskin naisten ero miehiin nousi vajaaseen kahteen pisteeseen. Kuitenkin voidaan todeta, että sukupuolikohtaiset erot vastaajien välillä olivat pieniä.

```{r}
#| label: fig-evkXsukupuoli
#| fig-cap: "Epäasiallisen ja väkivaltaisen kohtelun kokemukset sukupuolittain"

kuvio5a <- data |>
  mutate(
    k31 = factor(
      k31,
      labels = c("Nainen", "Mies", "Muu/EHV")
    )
  ) |>
  ggbetweenstats(
    x = "k31",
    y = "EVK_sisä",
    bf.message = FALSE,
    xlab = "Sukupuoli",
    ylab = "Epäasiallisen ja väkivaltaisen kohtelun esiintyvyys",
    pairwise.display = "all",
    type = "robust",
    title = "Sisäinen"
  ) + 
  ylim(0, 49) + 
  theme(
    plot.subtitle = element_text(size = 6)
  )

kuvio5b <- data |>
  mutate(
    k31 = factor(
      k31,
      labels = c("Nainen", "Mies", "Muu/EHV")
    )
  ) |>
  ggbetweenstats(
    x = "k31",
    y = "EVK_ulko",
    bf.message = TRUE,
    xlab = "Sukupuoli",
    ylab = "",
    pairwise.display = "all",
    type = "robust",
    title = "Ulkoinen"
  ) + 
  ylim(0, 49) + 
  theme(
    plot.subtitle = element_text(size = 6)
  )

kuvio5a + kuvio5b

```

## Yhteenveto

Pelastusalalla ja ensihoidossa näyttää vastausten pohjalta esiintyvän paljonkin epäasiallista ja väkivaltaista kohtelua. Lievä enemmistö oli kokenut jotain epäasiallisuutta kuluneen vuoden aikana. Teon ympäristö näyttää vaikuttavan suuresti kohtelun muotoihin, mikä voi johtua ihmissuhteiden eroista työkollega- ja potilas- tai asiakasympäristöissä.

Työpaikkasisäisesti koettiin eniten vihamielisyyttä, verbaalista väkivaltaa ja syrjintää: työstä ei annettu tunnustusta, tietoa pimitettiin, tai henkilöitä nolattiin tai ärsytettiin. Asiakkaiden, potilaiden ja sidosryhmien kohtaamisissa korostuivat etenkin verbaalinen väkivalta sekä uhkailu, äänen korottaminen, huutaminen, kiroilu, loukkaukset sekä eleellisesti uhkaileva käytös.

Työpaikkasisäisesti epäasiallisen ja väkivaltaisen kohtelun määrissä ei nähty käytännössä merkittäviä eroja sukupuolten tai pelastajien ja ensihoitajien välillä. Ongelma saattaa piillä laajemmassa organisaatio- tai työpaikkakulttuurissa, eikä niinkään yksittäisissä henkilöissä ja henkilöiden välisissä suhteissa. Valikoitumisharhan takia on kuitenkin varottava yleistämistä koko pelastusalaan ja sen toimintakulttuuriin. On myös huomioitava, että vastaajissa oli naissukupuolisten yliedustusta, mikä voi kieliä vastaajien valikoitumisesta.

Organisaation ulkopuolella tilanne muuttui: ensihoitajat kokivat moninkertaisesti enemmän epäasiallista ja väkivaltaista kohtelua kuin pelastajat. Syytä emme suoraan voi tunnistaa tästä tutkimuksesta, mutta on mahdollista, että ensihoitajilla oli yksinkertaisesti enemmän potilaskohtaamisia, jolloin altistuminen epäasialliselle ja väkivaltaiselle kohtelulle kasvoi. Ensihoitotehtävien luonne voi myös vaikuttaa määrään. Emme pysty tässä tutkimuksessa erottelemaan laajasti ensihoitotehtäviä suorittavia pelastajia (ns. pelastaja-ensihoitajia); jos ensihoitajuus tehtävämuotona altistaisi epäasialliselle ja väkivaltaiselle kohtelulle, näitä tekevien pelastajien tulisi kokea sitä enemmän kuin muiden pelastajien.

Lopputoteamuksena voimme sanoa, että puolet vastanneista oli kokenut epäasiallista tai väkivaltaista kohtelua, mikä ei voi olla vaikuttamatta organisaation työkulttuuriin, henkilöstön motivaatioon sekä terveyteen. Seuraavassa blogijulkaisussa käsittelemme epäasiallisen ja väkivaltaisen kohtelun vaikutuksia, niin organisaatio- kuin yksilötasolla.

*Nollatoleranssi-hanke jatkuu helmikuun 2025 loppuun asti. Hankkeen tuloksia työstetään pelastusalaa osallistavissa asiantuntijatyöpajoissa, ja tuloksista vedostetaan toimenpide- ja jatkotutkimusehdotukset. Lue lisää hankkeesta osoitteessa <https://www.pelastusopisto.fi/nollatoleranssi>. Hankkeesta viestitään sosiaalisessa mediassa aihetunnisteella #PTNollatoleranssi.*
