# Pelastusalan DEIB-seminaari {#sec-deibseminaari}

---
eval: true
---

Tässä osiossa tuotetaan kaikki kuviot ja analyysit [Pelastusalan DEIB-seminaarissa](https://sppl.fi/deib2024/) 1.10.2024 pidettävälle esitykselle.

```{r}
#| label: deibseminaari-00-paketit
#| code-summary: "R-paketit"

library(tidyverse)
library(ggthemes)
library(ggstatsplot)

```

```{r}
#| label: deibseminaari-01-avaaminen
#| code-summary: "Datan avaaminen"

data <- read.csv2("output/anonymisoitudata.csv", tryLogical = FALSE)

```

## Kohtelun esiintyvyys {#sec-deibseminaari-esiintyvyys}

```{r}
#| label: fig-deibseminaari-esiintyvyys
#| code-summary: "Yleisesiintyvyyden kuvio"
#| fig-cap: "Epäasiallisen ja väkivaltaisen kohtelun esiintyminen organisaatioiden sisällä viimeisen 12 kuukauden ajan"
#| warning: false

data |>
  select(k3_1:k3_7) |>
  mutate(
    across(
      everything(),
      ~ case_match(
        .x,
        1 ~ 0,
        c(2:8) ~ 1,
        .default = NA
      )
    )
  ) |>
  pivot_longer(
    cols = k3_1:k3_7,
    names_to = "variable",
    values_to = "value"
  ) |>
  group_by(variable, value) |>
  summarise(count = n()) |>
  mutate(prop = count/sum(count)) |>
  ggplot(aes(
    y = variable,
    x = prop,
    fill = factor(
      value,
      levels = c(1, 0),
      labels = sapply(c(
        "Vähintään kerran",
        "Ei ollenkaan"
      ), str_wrap, width = 18, USE.NAMES = FALSE
    ))
  )) +
  geom_bar(stat = "identity") +
  scale_x_continuous(labels = scales::label_percent(
    suffix = " %",
    decimal.mark = ","
  )) +
  scale_y_discrete(
    labels = sapply(c(
      "Verbaalinen väkivalta",
      "Omaisuuden vahingoittaminen tai varastaminen",
      "Uhkailu",
      "Fyysinen väkivalta",
      "Seksuaalinen häirintä tai väkivalta",
      "Vihamielisyys tai epäkohtelias käyttäytyminen",
      "Syrjintä"
    ), str_wrap, width = 18, USE.NAMES = FALSE)
  ) +
  labs(
    x = "Suhde kaikista vastaajista (%)",
    fill = "Vastaukset"
  ) +
  theme(axis.title.y = element_blank()) + 
  geom_text(
    aes(
      label = ifelse(
        !is.na(value),
        scales::percent(prop, accuracy = 0.1),
        ""
      )
    ),
    position = position_stack(vjust = 0.5),
    size = 3,
  ) + 
  scale_fill_manual(values = c("#C20E1A", "#C5B568"))
```

## Kohtelun muodot {#sec-deibseminaari-muodot}

::: panel-tabset
### Verbaalinen väkivalta

```{r}
#| label: fig-deibseminaari-verbaalinen
#| code-summary: "Verbaalisen väkivallan muodot"
#| fig-cap: "Esiintyvän verbaalisen väkivallan muodot"
#| warning: false

data |>
  filter(between(k3_1, 2, 8)) |>
  select(k5_1_1:k5_9_2) |>
  select(ends_with("_1")) |>
  mutate(
    across(
      everything(),
      ~ case_match(
        .x,
        1 ~ 1,
        NA ~ 0,
        -1 ~ NA
      )
    )
  ) |>
  pivot_longer(
    cols = k5_1_1:k5_9_1,
    names_to = "variable",
    values_to = "value"
  ) |>
  group_by(variable, value) |>
  summarise(count = n()) |>
  mutate(prop = count/sum(count)) |>
  ggplot(aes(
    y = variable,
    x = prop,
    fill = factor(
      value,
      levels = rev(sort(unique(value))),
      labels = sapply(c(
        "Kyllä",
        "Ei"
      ), str_wrap, width = 18, USE.NAMES = FALSE
    ))
  )) +
  geom_bar(stat = "identity") +
  scale_x_continuous(labels = scales::label_percent(
    suffix = " %",
    decimal.mark = ","
  )) +
  scale_y_discrete(
    labels = sapply(c(
      "Nöyryyttäminen, häpäiseminen",
      "Nolaaminen",
      "Nuhtelu toisten edessä",
      "Työn loukkaava arvostelu",
      "Huutaminen",
      "Kiroilu tai kiroaminen",
      "Loukkaava nimittely",
      "Valheellinen syyttäminen",
      "Ärsyttämismielessä sanotut asiat"
    ), str_wrap, width = 36, USE.NAMES = FALSE)
  ) +
  labs(
    x = "Suhde kaikista verbaalisen väkivallan kokeneista vastaajista (%)",
    fill = "Vastaukset"
  ) +
  theme(axis.title.y = element_blank()) + 
  geom_text(
    aes(
      label = ifelse(
        !is.na(value),
        scales::percent(prop, accuracy = 0.1),
        ""
      )
    ),
    position = position_stack(vjust = 0.5),
    size = 3,
  ) + 
  scale_fill_manual(values = c("#C20E1A", "#C5B568"))

```

### Omaisuusväkivalta

```{r}
#| label: fig-deibseminaari-omaisuus
#| code-summary: "Omaisuuden vahingoittamisen tai varastamisen muodot"
#| fig-cap: "Esiintyvän omaisuuden vahingoittamisen tai varastamisen muodot"
#| warning: false

data |>
  filter(between(k3_2, 2, 8)) |>
  select(k6_1_1:k6_10_2) |>
  select(ends_with("_1")) |>
  mutate(
    across(
      everything(),
      ~ case_match(
        .x,
        1 ~ 1,
        NA ~ 0,
        -1 ~ NA
      )
    )
  ) |>
  pivot_longer(
    cols = k6_1_1:k6_10_1,
    names_to = "variable",
    values_to = "value"
  ) |>
  group_by(variable, value) |>
  summarise(count = n()) |>
  mutate(prop = count/sum(count)) |>
  ggplot(aes(
    y = variable,
    x = prop,
    fill = factor(
      value,
      levels = rev(sort(unique(value))),
      labels = sapply(c(
        "Kyllä",
        "Ei"
      ), str_wrap, width = 18, USE.NAMES = FALSE
    ))
  )) +
  geom_bar(stat = "identity") +
  scale_x_continuous(labels = scales::label_percent(
    suffix = " %",
    decimal.mark = ","
  )) +
  scale_y_discrete(
    labels = sapply(c(
      "Työvälineiden varastaminen",
      "Työvälineiden piilottaminen",
      "Työvälineiden rikkominen",
      "Työvälineiden likaaminen",
      "Työvälineiden luvaton käyttö",
      "Henk.koht. omaisuuden varastaminen",
      "Henk.koht. omaisuuden piilottaminen",
      "Henk.koht. omaisuuden rikkominen",
      "Henk.koht. omaisuuden likaaminen",
      "Henk.koht. omaisuuden luvaton käyttö"
    ), str_wrap, width = 36, USE.NAMES = FALSE)
  ) +
  labs(
    x = "Suhde kaikista omaisuuden vahingoittamista tai varastamista kokeneista vastaajista (%)",
    fill = "Vastaukset"
  ) +
  theme(axis.title.y = element_blank()) + 
  geom_text(
    aes(
      label = ifelse(
        !is.na(value),
        scales::percent(prop, accuracy = 0.1),
        ""
      )
    ),
    position = position_stack(vjust = 0.5),
    size = 3,
  ) + 
  scale_fill_manual(values = c("#C20E1A", "#C5B568"))

```

### Uhkailu

```{r}
#| label: fig-deibseminaari-uhkailu
#| code-summary: "Uhkailun muodot"
#| fig-cap: "Esiintyvän uhkailun muodot"
#| warning: false

data |>
  filter(between(k3_3, 2, 8)) |>
  select(k7_1_1:k7_14_2) |>
  select(ends_with("_1")) |>
  mutate(
    across(
      everything(),
      ~ case_match(
        .x,
        1 ~ 1,
        NA ~ 0,
        -1 ~ NA
      )
    )
  ) |>
  pivot_longer(
    cols = k7_1_1:k7_14_1,
    names_to = "variable",
    values_to = "value"
  ) |>
  group_by(variable, value) |>
  summarise(count = n()) |>
  mutate(prop = count/sum(count)) |>
  ggplot(aes(
    y = variable,
    x = prop,
    fill = factor(
      value,
      levels = rev(sort(unique(value))),
      labels = sapply(c(
        "Kyllä",
        "Ei"
      ), str_wrap, width = 18, USE.NAMES = FALSE
    ))
  )) +
  geom_bar(stat = "identity") +
  scale_x_continuous(labels = scales::label_percent(
    suffix = " %",
    decimal.mark = ","
  )) +
  scale_y_discrete(
    labels = sapply(c(
      "Pelottelu",
      "Työn tai liikkumisen estäminen",
      "Äänen korottaminen",
      "Vuorovaikutustilanteessa liian lähelle tuleminen",
      "Törkeiden eleiden näyttäminen",
      "Muu törkeä käyttäytyminen",
      "Mulkoilu tai tuijottaminen",
      "Fyysisellä väkivallalla uhkaaminen",
      "Esineellä heittämisellä uhkaaminen",
      "Tappamisella uhkaaminen",
      "Seuraaminen",
      "Tarkkailu",
      "Läheisten väkivallalla uhkaaminen"
    ), str_wrap, width = 36, USE.NAMES = FALSE)
  ) +
  labs(
    x = "Suhde kaikista uhkailua kokeneista vastaajista (%)",
    fill = "Vastaukset"
  ) +
  theme(axis.title.y = element_blank()) + 
  geom_text(
    aes(
      label = ifelse(
        !is.na(value),
        scales::percent(prop, accuracy = 0.1),
        ""
      )
    ),
    position = position_stack(vjust = 0.5),
    size = 3,
  ) + 
  scale_fill_manual(values = c("#C20E1A", "#C5B568"))

```

### Fyysinen väkivalta

```{r}
#| label: fig-deibseminaari-fyysinen
#| code-summary: "Fyysisen väkivallan muodot"
#| fig-cap: "Esiintyvän fyysisen väkivallan muodot"
#| warning: false

data |>
  filter(between(k3_4, 2, 8)) |>
  select(k8_1_1:k8_11_1) |>
  select(ends_with("_1")) |>
  mutate(
    across(
      everything(),
      ~ case_match(
        .x,
        1 ~ 1,
        NA ~ 0,
        -1 ~ NA
      )
    )
  ) |>
  pivot_longer(
    cols = k8_1_1:k8_11_1,
    names_to = "variable",
    values_to = "value"
  ) |>
  group_by(variable, value) |>
  summarise(count = n()) |>
  mutate(prop = count/sum(count)) |>
  ggplot(aes(
    y = variable,
    x = prop,
    fill = factor(
      value,
      levels = rev(sort(unique(value))),
      labels = sapply(c(
        "Kyllä",
        "Ei"
      ), str_wrap, width = 18, USE.NAMES = FALSE
    ))
  )) +
  geom_bar(stat = "identity") +
  scale_x_continuous(labels = scales::label_percent(
    suffix = " %",
    decimal.mark = ","
  )) +
  scale_y_discrete(
    labels = sapply(c(
      "Lyöminen",
      "Tuuppaaminen tai tönäiseminen",
      "Tarkoituksella henkilöön törmääminen liiallisella voimalla",
      "Päälle sylkäiseminen",
      "Esineellä heittäminen",
      "Kiinni tarttuminen",
      "Potkaiseminen",
      "Kuristaminen",
      "Raapiminen",
      "Hiuksista tarttuminen",
      "Voimankäyttövälineillä tai aseella vahingoittaminen"
    ), str_wrap, width = 36, USE.NAMES = FALSE)
  ) +
  labs(
    x = "Suhde kaikista fyysistä väkivaltaa kokeneista vastaajista (%)",
    fill = "Vastaukset"
  ) +
  theme(axis.title.y = element_blank()) + 
  geom_text(
    aes(
      label = ifelse(
        !is.na(value),
        scales::percent(prop, accuracy = 0.1),
        ""
      )
    ),
    position = position_stack(vjust = 0.5),
    size = 3,
  ) + 
  scale_fill_manual(values = c("#C20E1A", "#C5B568"))

```

### Seksuaalinen väkivalta

```{r}
#| label: fig-deibseminaari-seksuaalinen
#| code-summary: "Seksuaalisen väkivallan muodot"
#| fig-cap: "Esiintyvän seksuaalisen väkivallan muodot"
#| warning: false

data |>
  filter(between(k3_5, 2, 8)) |>
  select(k9_1_1:k9_10_2) |>
  select(ends_with("_1")) |>
  mutate(
    across(
      everything(),
      ~ case_match(
        .x,
        1 ~ 1,
        NA ~ 0,
        -1 ~ NA
      )
    )
  ) |>
  pivot_longer(
    cols = k9_1_1:k9_10_1,
    names_to = "variable",
    values_to = "value"
  ) |>
  group_by(variable, value) |>
  summarise(count = n()) |>
  mutate(prop = count/sum(count)) |>
  ggplot(aes(
    y = variable,
    x = prop,
    fill = factor(
      value,
      levels = rev(sort(unique(value))),
      labels = sapply(c(
        "Kyllä",
        "Ei"
      ), str_wrap, width = 18, USE.NAMES = FALSE
    ))
  )) +
  geom_bar(stat = "identity") +
  scale_x_continuous(labels = scales::label_percent(
    suffix = " %",
    decimal.mark = ","
  )) +
  scale_y_discrete(
    labels = sapply(c(
      "Vitsit tai nöyryyttävät kommentit",
      "Keholliset eleet",
      "Tapaamisen/numeron vaatiminen",
      "Vihjailu",
      "Sukuelinten, rintojen tai pakaroiden koskettelu(-yritys)",
      "Muiden alueiden seksualisoiva koskettelu",
      "Ei-toivottujen lahjojen antaminen",
      "Ei-toivottujen kuvien lähettäminen tai kuvaaminen",
      "Seksuaalissävytteisen materiaalin levittäminen tai esilläpito"
    ), str_wrap, width = 36, USE.NAMES = FALSE)
  ) +
  labs(
    x = "Suhde kaikista seksuaalista väkivaltaa kokeneista vastaajista (%)",
    fill = "Vastaukset"
  ) +
  theme(axis.title.y = element_blank()) + 
  geom_text(
    aes(
      label = ifelse(
        !is.na(value),
        scales::percent(prop, accuracy = 0.1),
        ""
      )
    ),
    position = position_stack(vjust = 0.5),
    size = 3,
  ) + 
  scale_fill_manual(values = c("#C20E1A", "#C5B568"))

```

### Vihamielisyys

```{r}
#| label: fig-deibseminaari-vihamielisyys
#| code-summary: "Vihamielisyyden muodot"
#| fig-cap: "Esiintyvän vihamielisyyden muodot"
#| warning: false

data |>
  filter(between(k3_6, 2, 8)) |>
  select(k10_1_1:k10_11_2) |>
  select(ends_with("_1")) |>
  mutate(
    across(
      everything(),
      ~ case_match(
        .x,
        1 ~ 1,
        NA ~ 0,
        -1 ~ NA
      )
    )
  ) |>
  pivot_longer(
    cols = k10_1_1:k10_11_1,
    names_to = "variable",
    values_to = "value"
  ) |>
  group_by(variable, value) |>
  summarise(count = n()) |>
  mutate(prop = count/sum(count)) |>
  ggplot(aes(
    y = variable,
    x = prop,
    fill = factor(
      value,
      levels = rev(sort(unique(value))),
      labels = sapply(c(
        "Kyllä",
        "Ei"
      ), str_wrap, width = 18, USE.NAMES = FALSE
    ))
  )) +
  geom_bar(stat = "identity") +
  scale_x_continuous(labels = scales::label_percent(
    suffix = " %",
    decimal.mark = ","
  )) +
  scale_y_discrete(
    labels = sapply(c(
      "Henkilön toiminnasta muille valittaminen",
      "Henkilökohtaisen, luottamuksellisen tiedon jakaminen",
      "Välinpitämättömyys tai tiedon pimittäminen",
      "Useat tai jatkuva kritiikki, vähättely, virheiden hakeminen",
      "Juoruilu, valheellisen tiedon levittäminen",
      "Ehdotuksen tai ideoiden huomioimatta jättäminen tai vähättely",
      "Työstä ei anneta tunnustusta",
      "Aikaisemmista lupauksista luopuminen",
      "Huumoriin kiedottu loukkaus",
      "Sosiaalinen tai ammatillinen eristäminen",
      "Maalittaminen"
    ), str_wrap, width = 36, USE.NAMES = FALSE)
  ) +
  labs(
    x = "Suhde kaikista vihamielisyyttä kokeneista vastaajista (%)",
    fill = "Vastaukset"
  ) +
  theme(axis.title.y = element_blank()) + 
  geom_text(
    aes(
      label = ifelse(
        !is.na(value),
        scales::percent(prop, accuracy = 0.1),
        ""
      )
    ),
    position = position_stack(vjust = 0.5),
    size = 3,
  ) + 
  scale_fill_manual(values = c("#C20E1A", "#C5B568"))

```

### Syrjintä

```{r}
#| label: fig-deibseminaari-syrjinta
#| code-summary: "Syrjinnän muodot"
#| fig-cap: "Esiintyvän syrjinnän muodot"
#| warning: false
#| fig-height: 8

data |>
  filter(between(k3_7, 2, 8)) |>
  select(k11_1_1:k11_16_2) |>
  select(ends_with("_1")) |>
  mutate(
    across(
      everything(),
      ~ case_match(
        .x,
        1 ~ 1,
        NA ~ 0,
        -1 ~ NA
      )
    )
  ) |>
  pivot_longer(
    cols = k11_1_1:k11_16_1,
    names_to = "variable",
    values_to = "value"
  ) |>
  group_by(variable, value) |>
  summarise(count = n()) |>
  mutate(prop = count/sum(count)) |>
  ggplot(aes(
    y = variable,
    x = prop,
    fill = factor(
      value,
      levels = rev(sort(unique(value))),
      labels = sapply(c(
        "Kyllä",
        "Ei"
      ), str_wrap, width = 18, USE.NAMES = FALSE
    ))
  )) +
  geom_bar(stat = "identity") +
  scale_x_continuous(labels = scales::label_percent(
    suffix = " %",
    decimal.mark = ","
  )) +
  scale_y_discrete(
    labels = sapply(c(
      "Tehtävään nimittäminen muuten kuin osaamiseen tai pätevyyteen perustuen",
      "Epätasapuolinen johtamis- ja esihenkilötoiminta",
      "Loukkaava kielenkäyttö, herjaaminen",
      "Ryhmiin liittyvät yleistykset (esim. vähemmistövitsit)",
      "Työhaastattelun yhteydessä kysymykset perhesuunnitelmista",
      "Työvarusteiden epäsopivuus (esimerkiksi vääränkokoiset varusteet)",
      "Työkollegoiden erilaiset odotukset henk.koht. ominaisuuksien perusteella",
      "Pätevyyden vähättely henkilökohtaisten ominaisuuksien perusteella",
      "Muuhun kuin vaativuuteen liittyvät palkitsemiserot",
      "Kohtuullisten mukautusten epääminen vammaiselta henkilöltä",
      "Käskyt tai ohjeet syrjiä toista henkilöä",
      "Vastatoimiin ryhtyminen yhdenvertaisuusrikkomusten ilmoituksen takia",
      "Syrjivä kohtelu ammattiyhdistystoimintaan osallistumisen takia",
      "Irtisanominen tai sillä uhkaaminen henkilökohtaisten ominaisuuksien takia",
      "Tehtävien jakaminen muun kuin osaamisen tai pätevyyteen perusteella",
      "Muuhun kuin osaamiseen perustuvat palkkaerot"
    ), str_wrap, width = 36, USE.NAMES = FALSE)
  ) +
  labs(
    x = "Suhde kaikista syrjintää kokeneista vastaajista (%)",
    fill = "Vastaukset"
  ) +
  theme(axis.title.y = element_blank()) + 
  geom_text(
    aes(
      label = ifelse(
        !is.na(value),
        scales::percent(prop, accuracy = 0.1),
        ""
      )
    ),
    position = position_stack(vjust = 0.5),
    size = 3,
  ) + 
  scale_fill_manual(values = c("#C20E1A", "#C5B568"))

```
:::

## Mittareiden rakentaminen {#sec-deibseminaari-mittarit}

Esiintyvyyden yhteysmittari on rakennettu summamuuttujana, käyttäen validointitutkimuksessa (@sec-kohtelu_validointi-osatutkimus2) estimoituja standardisoimattomia faktorilatauksia faktorilla `f1`. Puuttuvat arvot ovat muunnettu nollaksi ennen laskemista.

Työuupumuksen mittari on rakennettu keskiarvomuuttujana, summaten työuupumusmittareiden arvot yhteen ja jakamalla neljällä. Puuttuvat arvot ovat jätetty pois laskennasta.

Tasa-arvon ja yhdenvertaisuuden toimintaohjelman vaikutusmittari on rakennettu summamuuttujana, jossa summattiin yhteen kaikki 12 vaikutusmittaria. Puuttuvat arvot ovat muunnettu nollaksi ennen laskemista. Mittaria ei olla faktorianalysoitu etukäteen.

```{r}
#| label: deibseminaari-02-mittarit
#| code-summary: "Mittareiden rakentaminen"

data_evk <- data |>
  mutate(
    across(
      k3_1:k3_7,
      ~ case_match(
        .x,
        NA ~ 0,
        .default = .x
      )
    )
  ) |>
  mutate(
    EVK_sisä_itse = 0.8 * k3_1 + 0.138 * k3_2 + 0.403 * k3_3 + 0.055 * k3_4 + 0.284 * k3_5 + 1.040 * k3_6 + 0.976 * k3_7
  )

data_evk <- data_evk |>
  mutate(
    Työuupumus = (k27_1 + k27_2 + k27_3 + k27_4) / 4
  )

data_evk <- data_evk |>
  mutate(
    across(
      k29_1:k29_12,
      ~ case_match(
        .x,
        NA ~ 0,
        .default = .x
      )
    )
  ) |>
  mutate(
    TOvaikutus = k29_1 + k29_2 + k29_3 + k29_4 + k29_5 + k29_6 + k29_7 + k29_8 + k29_9 + k29_10 + k29_11 + k29_12
  )

```

## Esiintymisen ryhmäkohtaiset erot {#sec-deibseminaari-esiintyvyyserot}

::: panel-tabset
### Sukupuoli

```{r}
#| label: fig-deibseminaari-sukupuoli
#| fig-cap: "Sukupuolten väliset erot epäasiallisessa ja väkivaltaisessa kohtelussa"
#| code-summary: "Sukupuolikohtaiset erot esiintyvyydessä"

data_evk |>
  mutate(
    k31 = factor(
      k31,
      labels = c("Nainen", "Mies", "Muu/EHV")
    )
  ) |>
  ggbetweenstats(
    x = "k31",
    y = "EVK_sisä_itse",
    bf.message = FALSE,
    xlab = "Sukupuoli",
    ylab = "Epäasiallinen ja väkivaltainen kohtelu",
    pairwise.display = "all",
    type = "robust"
  ) + 
  ylim(0, 30)

```

### Ammattiryhmät

```{r}
#| label: fig-deibseminaari-ammattiryhma
#| fig-cap: "Pelastajien ja ensihoitajien erot epäasiallisessa ja väkivaltaisessa kohtelussa"
#| code-summary: "Ammattiryhmien erot esiintyvyydessä"

data_evk |>
  filter(Organisaatioasema == 2) |>
  filter(between(k40, 1, 2)) |>
  mutate(
    k40 = factor(
      k40,
      levels = c(1, 2),
      labels = c("Pelastaja", "Ensihoitaja")
    )
  ) |>
  ggbetweenstats(
    x = "k40",
    y = "EVK_sisä_itse",
    bf.message = FALSE,
    xlab = "Ammattiasema",
    ylab = "Epäasiallinen ja väkivaltainen kohtelu",
    pairwise.display = "all",
    type = "robust"
  ) + 
  ylim(0, 30)

```

### Organisaatiot

```{r}
#| label: fig-deibseminaari-organisaatioryhma
#| fig-cap: "Organisaatioryhmien väliset erot epäasiallisessa ja väkivaltaisessa kohtelussa"
#| code-summary: "Organisaatiokohtaiset erot esiintyvyydessä"

data_evk |>
  mutate(
    k2 = factor(
      k2,
      labels = c(
        "Pelastuslaitos tai ensihoito",
        "Sopimuspalokunta tai palokuntayhdistys",
        "Järjestö, pelastusliitto tai koulu"
      )
    )
  ) |>
  ggbetweenstats(
    x = "k2",
    y = "EVK_sisä_itse",
    bf.message = FALSE,
    xlab = "Organisaatioryhmä",
    ylab = "Epäasiallinen ja väkivaltainen kohtelu",
    pairwise.display = "all",
    type = "robust"
  ) + 
  ylim(0, 30)

```
:::

## Kohtelun vaikutukset {#sec-deibseminaari-vaikutukset}

Ks. @fig-vaikutukset-vakavuus, @fig-vaikutukset-uupumuksentaso.

## Kohtelun vaikutukset ryhmittäin {#sec-deibseminaari-vaikutuksetryhmat}

::: panel-tabset
### Fyysiset

```{r}
#| label: fig-deibseminaari-fyysiset
#| fig-cap: "Fyysisten vaikutusten väliset erot epäasiallisessa ja väkivaltaisessa kohtelussa"
#| code-summary: "Fyysisten vaikutusten väliset erot esiintyvyydessä"

# Vakavia fyysisiä kokemuksia on vain yhdellä, jätetään pois testistä
data_evk |>
  filter(between(k21_1, 1, 3)) |>
  mutate(
    k21_1 = factor(
      k21_1,
      levels = c(1, 2, 3, 4),
      labels = c(
        "Ei vaikutusta",
        "Lievät",
        "Kohtalaiset",
        "Vakavat"
      )
    )
  ) |>
  ggbetweenstats(
    x = "k21_1",
    y = "EVK_sisä_itse",
    bf.message = FALSE,
    xlab = "Fyysiset vaikutukset",
    ylab = "Epäasiallinen ja väkivaltainen kohtelu",
    pairwise.display = "all",
    type = "robust"
  ) + 
  ylim(0, 30)

```

### Psyykkiset

```{r}
#| label: fig-deibseminaari-psyykkiset
#| fig-cap: "Psyykkisten vaikutusten väliset erot epäasiallisessa ja väkivaltaisessa kohtelussa"
#| code-summary: "Psyykkisten vaikutusten väliset erot esiintyvyydessä"

data_evk |>
  filter(between(k21_2, 1, 4)) |>
  mutate(
    k21_2 = factor(
      k21_2,
      levels = c(1, 2, 3, 4),
      labels = c(
        "Ei vaikutusta",
        "Lievät",
        "Kohtalaiset",
        "Vakavat"
      )
    )
  ) |>
  ggbetweenstats(
    x = "k21_2",
    y = "EVK_sisä_itse",
    bf.message = FALSE,
    xlab = "Psyykkiset vaikutukset",
    ylab = "Epäasiallinen ja väkivaltainen kohtelu",
    pairwise.display = "all",
    type = "robust"
  ) + 
  ylim(0, 30)

```

### Ammatilliset

```{r}
#| label: fig-deibseminaari-ammatilliset
#| fig-cap: "Ammatillisten vaikutusten väliset erot epäasiallisessa ja väkivaltaisessa kohtelussa"
#| code-summary: "Ammatillisten vaikutusten väliset erot esiintyvyydessä"

data_evk |>
  filter(between(k21_3, 1, 4)) |>
  mutate(
    k21_3 = factor(
      k21_3,
      levels = c(1, 2, 3, 4),
      labels = c(
        "Ei vaikutusta",
        "Lievät",
        "Kohtalaiset",
        "Vakavat"
      )
    )
  ) |>
  ggbetweenstats(
    x = "k21_3",
    y = "EVK_sisä_itse",
    bf.message = FALSE,
    xlab = "Ammatilliset vaikutukset",
    ylab = "Epäasiallinen ja väkivaltainen kohtelu",
    pairwise.display = "all",
    type = "robust"
  ) + 
  ylim(0, 30)

```

### Työuupumus

```{r}
#| label: fig-deibseminaari-tyouupumus
#| fig-cap: "Työuupumuksen suhde epäasialliseen ja väkivaltaiseen kohteluun"
#| code-summary: "Työuupumus sekä epäasiallinen ja väkivaltainen kohtelu"

plot <- ggscatterstats(
  data_evk,
  x = "Työuupumus",
  y = "EVK_sisä_itse",
  bf.message = FALSE,
  type = "robust",
  xlab = "Työuupumus",
  ylab = "Epäasiallinen ja väkivaltainen kohtelu"
) + 
  geom_vline(
    xintercept = 3.13,
    linetype = 2
  )

plot

```
:::

## Toimenpiteiden koettu vaikutus {#sec-deibseminaari-toimenpidevaikutus}

::: panel-tabset
### Sukupuoli

```{r}
#| label: fig-deibseminaari-toimenpide-sukupuoli
#| fig-cap: "Sukupuolten väliset erot toimintaohjelman koetussa vaikutuksessa"
#| code-summary: "Sukupuolikohtaiset erot toimintaohjelmavaikutuksessa"

data_evk |>
  mutate(
    k31 = factor(
      k31,
      labels = c("Nainen", "Mies", "Muu/EHV")
    )
  ) |>
  ggbetweenstats(
    x = "k31",
    y = "TOvaikutus",
    bf.message = FALSE,
    xlab = "Sukupuoli",
    ylab = "Toimintaohjelman koettu vaikutus",
    pairwise.display = "all",
    type = "robust"
  )

```

### Ammattiryhmät

```{r}
#| label: fig-deibseminaari-toimenpide-ammattiryhma
#| fig-cap: "Pelastajien ja ensihoitajien erot toimintaohjelman koetussa vaikutuksessa"
#| code-summary: "Ammattiryhmien erot toimintaohjelmavaikutuksessa"

data_evk |>
  filter(Organisaatioasema == 2) |>
  filter(between(k40, 1, 2)) |>
  mutate(
    k40 = factor(
      k40,
      levels = c(1, 2),
      labels = c("Pelastaja", "Ensihoitaja")
    )
  ) |>
  ggbetweenstats(
    x = "k40",
    y = "TOvaikutus",
    bf.message = FALSE,
    xlab = "Ammattiasema",
    ylab = "Toimintaohjelman koettu vaikutus",
    pairwise.display = "all",
    type = "robust"
  )

```

### Organisaatiot

```{r}
#| label: fig-deibseminaari-toimenpide-organisaatioryhma
#| fig-cap: "Organisaatioryhmien väliset erot toimintaohjelman koetussa vaikutuksessa"
#| code-summary: "Organisaatiokohtaiset erot toimintaohjelmavaikutuksessa"

data_evk |>
  mutate(
    k2 = factor(
      k2,
      labels = c(
        "Pelastuslaitos tai ensihoito",
        "Sopimuspalokunta tai palokuntayhdistys",
        "Järjestö, pelastusliitto tai koulu"
      )
    )
  ) |>
  ggbetweenstats(
    x = "k2",
    y = "TOvaikutus",
    bf.message = FALSE,
    xlab = "Organisaatioryhmä",
    ylab = "Toimintaohjelman koettu vaikutus",
    pairwise.display = "all",
    type = "robust"
  )

```

### Epäasiallisen ja väkivaltaisen kohtelun määrä

```{r}
#| label: fig-deibseminaari-toimenpidevaikutus
#| fig-cap: "Tasa-arvon ja yhdenvertaisuuden toimintaohjelman vaikutusten suhde epäasialliseen ja väkivaltaiseen kohteluun"
#| code-summary: "Kuvion rakentaminen"

ggscatterstats(
  data_evk,
  x = "TOvaikutus",
  y = "EVK_sisä_itse",
  bf.message = FALSE,
  type = "robust",
  xlab = "Toimintaohjelman koettu vaikutus",
  ylab = "Epäasiallinen ja väkivaltainen kohtelu"
)

```
:::

## Toimenpiteiden olemassaolon suhde kohtelun määrään {#sec-deibseminaari-toimenpidekohtelusuhde}

```{r}
#| label: fig-deibseminaari-toimenpidekohtelusuhde
#| fig-cap: "Toimenpiteiden olemassaolon suhde kohtelun määrään"
#| code-summary: "Kuvion rakentaminen"

data_evk |>
  mutate(
    across(
      k28_1:k28_12,
      ~ case_match(
        .x,
        c(1:3, NA) ~ 0,
        c(4:5) ~ 1
      )
    )
  ) |>
  mutate(
    TOkäyttö = k28_1 + k28_2 + k28_3 + k28_4 + k28_5 + k28_6 + k28_7 + k28_8 + k28_9 + k28_10 + k28_11 + k28_12
  ) |>
  ggscatterstats(
    x = "TOkäyttö",
    y = "EVK_sisä_itse",
    bf.message = FALSE,
    type = "robust",
    xlab = "Toimenpiteiden varma tai luultu käyttö",
    ylab = "Epäasiallinen ja väkivaltainen kohtelu"
  ) + 
  xlim(0, 12) +
  ylim(0, 30)

```
