# Epäasiallisen ja väkivaltaisen kohtelun esiintyvyys {#sec-esiintyvyys}

---
eval: true
---

Tässä osiossa käsitellään epäasiallisen ja väkivaltaisen kohtelun esiintyvyyttä kahdella mittarisarjalla:

-   Kohtelun yleisyysmittarit (`k3_1:k4_7`, `k12_1:k13_7`)
-   Kohtelua selventävät mittarit (`k5_1_1:k11_16_2`, `k14_1_1:k20_7_2`)

Tiedot pohjautuvat anonymisoituun datatiedostoon, josta on poistettu epäilyttävät vastaajat. Osion voi toistaa lataamalla Tietoarkistossa oleva datakopio ja suorittamalla [luvun -@sec-datatarkistus] koodit.

```{r}
#| label: esiintyvyys-00-paketit
#| code-summary: "Osiossa käytetyt paketit"

library(tidyverse) # Yleinen datakäsittely

```

```{r}
#| label: esiintyvyys-01-avaaminen
#| code-summary: "Datan avaaminen"

data <- read.csv2("output/valmisdata.csv", tryLogical = FALSE)
varit <- c("#873073", "#893deb", "#fe79ec", "#29d8fd", "#25919d", "#96da31", "#598322", "#cdba0e")

```

## Organisaation sisällä esiintyvä epäasiallinen ja väkivaltainen kohtelu {#sec-esiintyvyys-sisa}

### Omakohtaisesti kohdattu {#sec-esiintyvyys-sisa-itse}

```{r}
#| label: esiintyvyys-02-sisaitsekokonaismaara
#| code-summary: "Ei ollenkaan kohtelua kohdanneiden laskeminen"

# Lasketaan kaikki, jotka eivät ole kokeneet mitään sisäistä kohtelua. NA lasketaan mukaan tähän määrään.

eikokemusta.sisa.itse <- data |>
  filter(
    if_all(
      k3_1:k3_7,
      ~ .x == 0 | is.na(.x)
    )
  ) |>
  nrow()

```

Yhteensä `r eikokemusta.sisa.itse` eivät olleet kohdanneet yhtään sisäistä kohtelua viimeisen 12 kuukauden aikana, tai eivät vastanneet yhteen tai useampaan kysymykseen. Tällöin yhteensä `r nrow(data)-eikokemusta.sisa.itse` vastaajaa (`r round(((nrow(data)-eikokemusta.sisa.itse)/nrow(data))*100, digits = 0)` %) oli kokenut vähintään yhden epäasiallisen tai väkivaltaisen kohtelun muodon organisaationsa sisällä viimeisen 12 kuukauden aikana.

```{r}
#| label: fig-esiintyvyys-sisa-itse
#| fig-cap: "Omakohtaisesti kohdattu organisaation sisäinen epäasiallinen ja väkivaltainen kohtelu"
#| code-summary: "Kuvion piirtäminen"

data |>
  select(k3_1:k3_7) |>
  pivot_longer(
    cols = k3_1:k3_7,
    names_to = "variable",
    values_to = "value"
  ) |>
  group_by(variable, value) |>
  summarise(count = n()) |>
  mutate(prop = count/sum(count)) |>
  ggplot(aes(
    y = variable,
    x = prop,
    fill = factor(
      value,
      levels = rev(sort(unique(value))),
      labels = sapply(c(
        "Useita kertoja päivässä",
        "Kerran päivässä",
        "Useita kertoja viikossa",
        "Kerran viikossa",
        "Useita kertoja kuukaudessa",
        "Kerran kuukaudessa",
        "Harvemmin kuin kerran kuukaudessa",
        "En kertaakaan"
      ), str_wrap, width = 18, USE.NAMES = FALSE
    ))
  )) +
  geom_bar(stat = "identity") +
  scale_x_continuous(labels = scales::label_percent(
    suffix = " %",
    decimal.mark = ","
  )) +
  scale_y_discrete(
    labels = sapply(c(
      "Verbaalinen väkivalta",
      "Omaisuuden vahingoittaminen tai varastaminen",
      "Uhkailu",
      "Fyysinen väkivalta",
      "Seksuaalinen häirintä tai väkivalta",
      "Vihamielisyys tai epäkohtelias käyttäytyminen",
      "Syrjintä"
    ), str_wrap, width = 18, USE.NAMES = FALSE)
  ) +
  scale_fill_manual(
    values = varit
  ) +
  labs(
    x = "Suhde kaikista vastaajista (%)",
    fill = "Vastaukset"
  ) +
  theme(axis.title.y = element_blank())

```

```{r}
#| label: tbl-esiintyvyys-sisa-itse
#| tbl-cap: "Omakohtaisesti kohdattu organisaation sisäinen epäasiallinen ja väkivaltainen kohtelu, osuus kaikista vastaajista (muuttujakohtaisesti)"
#| code-summary: "Taulukon rakentaminen"

data |>
  select(k3_1:k3_7) |>
  pivot_longer(
    cols = k3_1:k3_7,
    names_to = "variable",
    values_to = "value"
  ) |>
  group_by(variable, value) |>
  summarise(count = n()) |>
  mutate(prop = count/sum(count)) |>
  ungroup() |>
  mutate(
    across(
      variable,
      ~ case_match(
        .x,
        "k3_1" ~ "Verbaalinen väkivalta",
        "k3_2" ~ "Omaisuuden vahingoittaminen tai varastaminen",
        "k3_3" ~ "Uhkailu",
        "k3_4" ~ "Fyysinen väkivalta",
        "k3_5" ~ "Seksuaalinen häirintä tai väkivalta",
        "k3_6" ~ "Vihamielisyys tai epäkohtelias käyttäytyminen",
        "k3_7" ~ "Syrjintä"
      )
    )
  ) |>
  mutate(
    across(
      value,
      ~ case_match(
        .x,
        0 ~ "En kertaakaan",
        1 ~ "Harvemmin kuin kerran kuukaudessa",
        2 ~ "Kerran kuukaudessa",
        3 ~ "Useita kertoja kuukaudessa",
        4 ~ "Kerran viikossa",
        5 ~ "Useita kertoja viikossa",
        6 ~ "Kerran päivässä",
        7 ~ "Useita kertoja päivässä"
      )
    )
  ) |>
  xtabs(prop ~ variable + value, data = _) |>
  knitr::kable(digits = 3)
  
```

### Havaittu kollegan kohdanneen {#sec-esiintyvyys-sisa-kollega}

```{r}
#| label: fig-esiintyvyys-sisa-kollega
#| fig-cap: "Kollegan kohtaama organisaation sisäinen epäasiallinen ja väkivaltainen kohtelu"
#| code-summary: "Kuvion piirtäminen"

data |>
  select(k4_1:k4_7) |>
  pivot_longer(
    cols = k4_1:k4_7,
    names_to = "variable",
    values_to = "value"
  ) |>
  group_by(variable, value) |>
  summarise(count = n()) |>
  mutate(prop = count/sum(count)) |>
  ggplot(aes(
    y = variable,
    x = prop,
    fill = factor(
      value,
      levels = rev(sort(unique(value))),
      labels = sapply(c(
        "Useita kertoja päivässä",
        "Kerran päivässä",
        "Useita kertoja viikossa",
        "Kerran viikossa",
        "Useita kertoja kuukaudessa",
        "Kerran kuukaudessa",
        "Harvemmin kuin kerran kuukaudessa",
        "En kertaakaan"
      ), str_wrap, width = 18, USE.NAMES = FALSE
    ))
  )) +
  geom_bar(stat = "identity") +
  scale_x_continuous(labels = scales::label_percent(
    suffix = " %",
    decimal.mark = ","
  )) +
  scale_y_discrete(
    labels = sapply(c(
      "Verbaalinen väkivalta",
      "Omaisuuden vahingoittaminen tai varastaminen",
      "Uhkailu",
      "Fyysinen väkivalta",
      "Seksuaalinen häirintä tai väkivalta",
      "Vihamielisyys tai epäkohtelias käyttäytyminen",
      "Syrjintä"
    ), str_wrap, width = 18, USE.NAMES = FALSE)
  ) +
  scale_fill_manual(
    values = varit
  ) +
  labs(
    x = "Suhde kaikista vastaajista (%)",
    fill = "Vastaukset"
  ) +
  theme(axis.title.y = element_blank())

```

```{r}
#| label: tbl-esiintyvyys-sisa-kollega
#| tbl-cap: "Kollegan kohtaama organisaation sisäinen epäasiallinen ja väkivaltainen kohtelu, osuus kaikista vastaajista (muuttujakohtaisesti)"
#| code-summary: "Taulukon rakentaminen"

data |>
  select(k4_1:k4_7) |>
  pivot_longer(
    cols = k4_1:k4_7,
    names_to = "variable",
    values_to = "value"
  ) |>
  group_by(variable, value) |>
  summarise(count = n()) |>
  mutate(prop = count/sum(count)) |>
  ungroup() |>
  mutate(
    across(
      variable,
      ~ case_match(
        .x,
        "k4_1" ~ "Verbaalinen väkivalta",
        "k4_2" ~ "Omaisuuden vahingoittaminen tai varastaminen",
        "k4_3" ~ "Uhkailu",
        "k4_4" ~ "Fyysinen väkivalta",
        "k4_5" ~ "Seksuaalinen häirintä tai väkivalta",
        "k4_6" ~ "Vihamielisyys tai epäkohtelias käyttäytyminen",
        "k4_7" ~ "Syrjintä"
      )
    )
  ) |>
  mutate(
    across(
      value,
      ~ case_match(
        .x,
        0 ~ "En kertaakaan",
        1 ~ "Harvemmin kuin kerran kuukaudessa",
        2 ~ "Kerran kuukaudessa",
        3 ~ "Useita kertoja kuukaudessa",
        4 ~ "Kerran viikossa",
        5 ~ "Useita kertoja viikossa",
        6 ~ "Kerran päivässä",
        7 ~ "Useita kertoja päivässä"
      )
    )
  ) |>
  xtabs(prop ~ variable + value, data = _) |>
  knitr::kable(digits = 3)
```

## Organisaation ulkopuolelta tullut epäasiallinen ja väkivaltainen kohtelu {#sec-esiintyvyys-ulko}

### Omakohtaisesti kohdattu {#sec-esiintyvyys-ulko-itse}

```{r}
#| label: esiintyvyys-03-ulkoitsekokonaismaara
#| code-summary: "Ei ollenkaan kohtelua kohdanneiden laskeminen"

# Lasketaan kaikki, jotka eivät ole kokeneet mitään ulkoista kohtelua. NA lasketaan mukaan tähän määrään.

eikokemusta.ulko.itse <- data |>
  filter(
    if_all(
      k12_1:k12_7,
      ~ .x == 0 | is.na(.x)
    )
  ) |>
  nrow()

```

Yhteensä `r eikokemusta.ulko.itse` eivät olleet kohdanneet yhtään ulkoista kohtelua viimeisen 12 kuukauden aikana, tai eivät vastanneet yhteen tai useampaan kysymykseen. Tällöin yhteensä `r nrow(data)-eikokemusta.ulko.itse` vastaajaa (`r round(((nrow(data)-eikokemusta.ulko.itse)/nrow(data))*100, digits = 0)` %) oli kokenut vähintään yhden epäasiallisen tai väkivaltaisen kohtelun muodon organisaationsa ulkopuolelta viimeisen 12 kuukauden aikana.

```{r}
#| label: fig-esiintyvyys-ulko-itse
#| fig-cap: "Omakohtaisesti kohdattu organisaation ulkopuolelta tuleva epäasiallinen ja väkivaltainen kohtelu"
#| code-summary: "Kuvion piirtäminen"

data |>
  select(k12_1:k12_7) |>
  pivot_longer(
    cols = k12_1:k12_7,
    names_to = "variable",
    values_to = "value"
  ) |>
  group_by(variable, value) |>
  summarise(count = n()) |>
  mutate(prop = count/sum(count)) |>
  ggplot(aes(
    y = variable,
    x = prop,
    fill = factor(
      value,
      levels = rev(sort(unique(value))),
      labels = sapply(c(
        "Useita kertoja päivässä",
        "Kerran päivässä",
        "Useita kertoja viikossa",
        "Kerran viikossa",
        "Useita kertoja kuukaudessa",
        "Kerran kuukaudessa",
        "Harvemmin kuin kerran kuukaudessa",
        "En kertaakaan"
      ), str_wrap, width = 18, USE.NAMES = FALSE
    ))
  )) +
  geom_bar(stat = "identity") +
  scale_x_continuous(labels = scales::label_percent(
    suffix = " %",
    decimal.mark = ","
  )) +
  scale_y_discrete(
    labels = sapply(c(
      "Verbaalinen väkivalta",
      "Omaisuuden vahingoittaminen tai varastaminen",
      "Uhkailu",
      "Fyysinen väkivalta",
      "Seksuaalinen häirintä tai väkivalta",
      "Vihamielisyys tai epäkohtelias käyttäytyminen",
      "Syrjintä"
    ), str_wrap, width = 18, USE.NAMES = FALSE)
  ) +
  scale_fill_manual(
    values = varit
  ) +
  labs(
    x = "Suhde kaikista vastaajista (%)",
    fill = "Vastaukset"
  ) +
  theme(axis.title.y = element_blank())

```

```{r}
#| label: tbl-esiintyvyys-ulko-itse
#| tbl-cap: "Omakohtaisesti kohdattu organisaation ulkopuolelta tuleva epäasiallinen ja väkivaltainen kohtelu, osuus kaikista vastaajista (muuttujakohtaisesti)"
#| code-summary: "Taulukon rakentaminen"

data |>
  select(k12_1:k12_7) |>
  pivot_longer(
    cols = k12_1:k12_7,
    names_to = "variable",
    values_to = "value"
  ) |>
  group_by(variable, value) |>
  summarise(count = n()) |>
  mutate(prop = count/sum(count)) |>
  ungroup() |>
  mutate(
    across(
      variable,
      ~ case_match(
        .x,
        "k12_1" ~ "Verbaalinen väkivalta",
        "k12_2" ~ "Omaisuuden vahingoittaminen tai varastaminen",
        "k12_3" ~ "Uhkailu",
        "k12_4" ~ "Fyysinen väkivalta",
        "k12_5" ~ "Seksuaalinen häirintä tai väkivalta",
        "k12_6" ~ "Vihamielisyys tai epäkohtelias käyttäytyminen",
        "k12_7" ~ "Syrjintä"
      )
    )
  ) |>
  mutate(
    across(
      value,
      ~ case_match(
        .x,
        0 ~ "En kertaakaan",
        1 ~ "Harvemmin kuin kerran kuukaudessa",
        2 ~ "Kerran kuukaudessa",
        3 ~ "Useita kertoja kuukaudessa",
        4 ~ "Kerran viikossa",
        5 ~ "Useita kertoja viikossa",
        6 ~ "Kerran päivässä",
        7 ~ "Useita kertoja päivässä"
      )
    )
  ) |>
  xtabs(prop ~ variable + value, data = _) |>
  knitr::kable(digits = 3)
```

### Havaittu kollegan kohdanneen {#sec-esiintyvyys-ulko-kollega}

```{r}
#| label: fig-esiintyvyys-ulko-kollega
#| fig-cap: "Kollegan kohtaama organisaation ulkopuolelta tuleva epäasiallinen ja väkivaltainen kohtelu"
#| code-summary: "Kuvion piirtäminen"

data |>
  select(k13_1:k13_7) |>
  pivot_longer(
    cols = k13_1:k13_7,
    names_to = "variable",
    values_to = "value"
  ) |>
  group_by(variable, value) |>
  summarise(count = n()) |>
  mutate(prop = count/sum(count)) |>
  ggplot(aes(
    y = variable,
    x = prop,
    fill = factor(
      value,
      levels = c(7:0), # "Useita kertoja päivässä" ei esiinny ollenkaan.
      labels = sapply(c(
        "Useita kertoja päivässä",
        "Kerran päivässä",
        "Useita kertoja viikossa",
        "Kerran viikossa",
        "Useita kertoja kuukaudessa",
        "Kerran kuukaudessa",
        "Harvemmin kuin kerran kuukaudessa",
        "En kertaakaan"
      ), str_wrap, width = 18, USE.NAMES = FALSE
    ))
  )) +
  geom_bar(stat = "identity") +
  scale_x_continuous(labels = scales::label_percent(
    suffix = " %",
    decimal.mark = ","
  )) +
  scale_y_discrete(
    labels = sapply(c(
      "Verbaalinen väkivalta",
      "Omaisuuden vahingoittaminen tai varastaminen",
      "Uhkailu",
      "Fyysinen väkivalta",
      "Seksuaalinen häirintä tai väkivalta",
      "Vihamielisyys tai epäkohtelias käyttäytyminen",
      "Syrjintä"
    ), str_wrap, width = 18, USE.NAMES = FALSE)
  ) +
  scale_fill_manual(
    values = varit[2:8]
  ) +
  labs(
    x = "Suhde kaikista vastaajista (%)",
    fill = "Vastaukset"
  ) +
  theme(axis.title.y = element_blank())

```

```{r}
#| label: tbl-esiintyvyys-ulko-kollega
#| tbl-cap: "Kollegan kohtaama organisaation ulkopuolelta tuleva epäasiallinen ja väkivaltainen kohtelu, osuus kaikista vastaajista (muuttujakohtaisesti)"
#| code-summary: "Taulukon rakentaminen"

data |>
  select(k13_1:k13_7) |>
  pivot_longer(
    cols = k13_1:k13_7,
    names_to = "variable",
    values_to = "value"
  ) |>
  group_by(variable, value) |>
  summarise(count = n()) |>
  mutate(prop = count/sum(count)) |>
  ungroup() |>
  mutate(
    across(
      variable,
      ~ case_match(
        .x,
        "k13_1" ~ "Verbaalinen väkivalta",
        "k13_2" ~ "Omaisuuden vahingoittaminen tai varastaminen",
        "k13_3" ~ "Uhkailu",
        "k13_4" ~ "Fyysinen väkivalta",
        "k13_5" ~ "Seksuaalinen häirintä tai väkivalta",
        "k13_6" ~ "Vihamielisyys tai epäkohtelias käyttäytyminen",
        "k13_7" ~ "Syrjintä"
      )
    )
  ) |>
  mutate(
    across(
      value,
      ~ case_match(
        .x,
        0 ~ "En kertaakaan",
        1 ~ "Harvemmin kuin kerran kuukaudessa",
        2 ~ "Kerran kuukaudessa",
        3 ~ "Useita kertoja kuukaudessa",
        4 ~ "Kerran viikossa",
        5 ~ "Useita kertoja viikossa",
        6 ~ "Kerran päivässä",
        7 ~ "Useita kertoja päivässä"
      )
    )
  ) |>
  xtabs(prop ~ variable + value, data = _) |>
  knitr::kable(digits = 3)
```
