# Haku 4 {#sec-haku-4}

Haku 4 seurasi seuraavia inkluusiokriteerejä:

-   Julkaisuaika: 1.1.2010 - 30.9.2023

-   Metodologia: Empiirinen tutkimus laajasti ymmärrettynä (kvalitatiiviset ja kvantitatiiviset tutkimusasetelmat, toimintatutkimukset joissa kerätään tutkimustietoa, monimenetelmälliset asetelmat)

-   Kohderyhmä: Ensihoito

-   Maantiede: Suomi ja Ahvenanmaa

-   Kieli: Suomi, ruotsi ja englanti

-   Aineistotyyppi: Opinnäytteet

Haku suoritettiin seuraavissa tietolähteissä:

| Tietokanta                     | Korkeakoulu                                    |
|-----------------------------|-------------------------------------------|
| Theseus                        | Kaikki ammattikorkeakoulut                     |
| Aaltodoc                       | Aalto-yliopisto                                |
| E-thesis                       | Helsingin yliopisto                            |
| UEF eRepo                      | Itä-Suomen yliopisto                           |
| JYX                            | Jyväskylän yliopisto                           |
| Lauda                          | Lapin yliopisto                                |
| LUTPub                         | Lappeenrannan-Lahden teknillinen yliopisto LUT |
| Jultika[^haku4-1]              | Oulun yliopisto                                |
| DHanken                        | Svenska handelshögskolan Hanken                |
| Taju                           | Taideyliopisto                                 |
| Trepo                          | Tampereen yliopisto                            |
| UTUPub                         | Turun yliopisto                                |
| Osuva                          | Vaasan yliopisto                               |
| Doria                          | Åbo Akademi, Maanpuolustuskorkeakoulu          |
| Pelastusopiston verkkokirjasto | Pelastusopiston AMK-opinnäytteet               |

: Haku 4:n tietolähteet {#tbl-haku4-tietolahteet}

[^haku4-1]: Jultika-arkiston käyttö päättyi 28.11.2023 ja korvattiin OuluREPO-arkistolla. Koska vaihto tapahtui julkaisuaikakriteerimme jälkeen, Jultikan tiedot pitäisi sisältää samat kuin OuluREPO:n tiedot. Vaihdon ei siten pitäisi vaikuttaa kirjallisuuskatsauksen tuloksiin. Lisätietoja: <https://www.oulu.fi/fi/uutiset/oulurepo-julkaisuarkisto-korvaa-jultikan> (haettu 24.1.2024).

## Hakulausekkeet ja tulosten lataaminen

Alla olevassa taulukossa esiintyy hakujen suorituspäivämäärät, hakusanat ja hakukonekohtaiset rajaukset sekä osumat.

| Koodi    | Hakukone (tietokannat suluissa)  | Haku-ajankohta | Julkaisujen ajankohtarajaus | Tulos-määrä | Haun jälkeiset rajaukset                                                    |
|------------|------------|------------|------------|------------|------------|
| H4_1_fi  | Theseus                          | 3.1.2024       | *Ei käytetty.*              | 23          | *Ei käytetty.*                                                              |
| H4_1_sw  | Theseus                          | 10.1.2024      | 2010-2024                   | 17          | *Ei käytetty.*                                                              |
| H4_1_en  | Theseus                          | 12.1.2024      | 2010-2024                   | 142         | *Ei käytetty.*                                                              |
| H4_2_fi  | Aaltodoc                         | 3.1.2024       | *Ei käytetty.*              | 0           | *Ei käytetty.*                                                              |
| H4_2_sw  | Aaltodoc                         | 10.1.2024      | 2010-2024                   | 0           | *Ei käytetty.*                                                              |
| H4_2_en  | Aaltodoc                         | 17.1.2024      | 2010-2024                   | 49          | *Ei käytetty.*                                                              |
| H4_3_fi  | E-thesis                         | 3.1.2024       | *Ei käytetty.*              | 0           | *Ei käytetty.*                                                              |
| H4_3_sw  | E-thesis                         | 10.1.2024      | 2010-2024                   | 0           | *Ei käytetty.*                                                              |
| H4_3_en  | E-thesis                         | 12.1.2024      | 2010-2024                   | 7           | *Ei käytetty.*                                                              |
| H4_4_fi  | UEF eRepo                        | 3.1.2024       | *Ei käytetty.*              | 0           | *Ei käytetty.*                                                              |
| H4_4_sw  | UEF eRepo                        | 10.1.2024      | 2010-2024                   | 0           | Scope: Opinnäytteet                                                         |
| H4_4_en  | UEF eRepo                        | 17.1.2024      | 2010-2024                   | 21          | Scope: Pro gradut, syventävien opintojen opinnäytetyöt ja muut opinnäytteet |
| H4_5_fi  | JYX                              | 3.1.2024       | *Ei käytetty.*              | 0           | *Ei käytetty.*                                                              |
| H4_5_sw  | JYX                              | 10.1.2024      | 2010-2024                   | 0           | *Ei käytetty.*                                                              |
| H4_5_en  | JYX                              | 12.1.2024      | 2010-2024                   | 26          | *Ei käytetty.*                                                              |
| H4_6_fi  | Lauda                            | 3.1.2024       | *Ei käytetty.*              | 0           | *Ei käytetty.*                                                              |
| H4_6_sw  | Lauda                            | 10.1.2024      | 2010-2024                   | 0           | *Ei käytetty.*                                                              |
| H4_6_en  | Lauda                            | 12.1.2024      | 2010-2024                   | 1           | *Ei käytetty.*                                                              |
| H4_7_fi  | LUTPub                           | 3.1.2024       | *Ei käytetty.*              | 0           | *Ei käytetty.*                                                              |
| H4_7_sw  | LUTPub                           | 10.1.2024      | 2010-2024                   | 0           | *Ei käytetty.*                                                              |
| H4_7_en  | LUTPub                           | 12.1.2024      | 2010-2024                   | 0           | *Ei käytetty.*                                                              |
| H4_8_fi  | Jultika                          | 3.1.2024       | *Ei käytetty.*              | 0           | *Ei käytetty.*                                                              |
| H4_8_sw  | Jultika                          | 10.1.2024      | 2010-2024                   | 0           | *Ei käytetty.*                                                              |
| H4_8_en  | Jultika                          | 12.1.2024      | 2010-2024                   | 0           | *Ei käytetty.*                                                              |
| H4_9_fi  | DHanken                          | 3.1.2024       | *Ei käytetty.*              | 0           | *Ei käytetty.*                                                              |
| H4_9_sw  | DHanken                          | 10.1.2024      | 2010-2024                   | 0           | *Ei käytetty.*                                                              |
| H4_9_en  | DHanken                          | 12.1.2024      | 2010-2024                   | 0           | *Ei käytetty.*                                                              |
| H4_10_fi | Taju                             | 3.1.2024       | *Ei käytetty.*              | 0           | *Ei käytetty.*                                                              |
| H4_10_sw | Taju                             | 10.1.2024      | 2010-2024                   | 0           | *Ei käytetty.*                                                              |
| H4_10_en | Taju                             | 12.1.2024      | 2010-2024                   | 0           | *Ei käytetty.*                                                              |
| H4_11_fi | Trepo                            | 3.1.2024       | *Ei käytetty.*              | 0           | *Ei käytetty.*                                                              |
| H4_11_sw | Trepo                            | 10.1.2024      | 2010-2024                   | 0           | *Ei käytetty.*                                                              |
| H4_11_en | Trepo                            | 12.1.2024      | 2010-2024                   | 127         | *Ei käytetty.*                                                              |
| H4_12_fi | UTUPub                           | 3.1.2024       | *Ei käytetty.*              | 0           | *Ei käytetty.*                                                              |
| H4_12_sw | UTUPub                           | 10.1.2024      | 2010-2024                   | 0           | *Ei käytetty.*                                                              |
| H4_12_en | UTUPub                           | 12.1.2024      | 2010-2024                   | 83          | *Ei käytetty.*                                                              |
| H4_13_fi | Osuva                            | 3.1.2024       | *Ei käytetty.*              | 0           | *Ei käytetty.*                                                              |
| H4_13_sw | Osuva                            | 10.1.2024      | 2010-2024                   | 0           | *Ei käytetty.*                                                              |
| H4_13_en | Osuva                            | 12.1.2024      | 2010-2024                   | 8           | *Ei käytetty.*                                                              |
| H4_14_fi | Doria (Åbo Akademi)              | 3.1.2024       | *Ei käytetty.*              | 0           | Scope: Åbo Akademi                                                          |
| H4_14_sw | Doria (Åbo Akademi)              | 10.1.2024      | 2010-2024                   | 0           | Scope: Åbo Akademi                                                          |
| H4_14_en | Doria (Åbo Akademi)              | 12.1.2024      | 2010-2024                   | 6           | Scope: Åbo Akademi                                                          |
| H4_15_fi | Doria (Maanpuolustuskorkeakoulu) | 3.1.2024       | *Ei käytetty.*              | 0           | Scope: Maanpuolustuskorkeakoulu                                             |
| H4_15_sw | Doria (Maanpuolustuskorkeakoulu) | 10.1.2024      | 2010-2024                   | 0           | Scope: Maanpuolustuskorkeakoulu                                             |
| H4_15_en | Doria (Maanpuolustuskorkeakoulu) | 12.1.2024      | 2010-2024                   | 1           | Scope: Maanpuolustuskorkeakoulu                                             |
| H4_16    | Pelastusopiston verkkokirjasto   | 5.1.2024       | *Ei käytetty.*              | 4           | Aineistolaji: Opinnäyte                                                     |

: Haku 4:n toteutetut haut {#tbl-haku4-toteutetut-haut}

Jokaisen haun hakulausekkeet ovat listattuna alla hakukoodeittain (ks. @tbl-haku2-toteutetut-haut). Paina osa-hakua vastaavaa koodia nähdäksesi kunkin haun hakulausekkeen. Voit kopioida lausekkeen sellaisenaan leikepöydällesi painamalla kopiointikuvaketta avatun hakulausekkeen yläoikeassa nurkassa.

```{r}
#| code-summary: "Haku H4_1_fi"
dc.title:((ensihoit* OR sairaankuljet* OR ambulanssi*) AND (syrji* OR häirin* OR häirit* OR väkival* OR painost* OR pahoinpi* OR ahdistel* OR epäasialli* OR yhdenvertai* OR tasa-arvo* OR tasapuoli* OR tasavertai*))
```

```{r}
#| code-summary: "Haku H4_1_sw"
dc.title:("första hjälp*" OR "nödhjälp*" OR "ambulans*" OR "sjuktransport*" OR "förstavårdar*") AND (diskriminer* OR trakasse* OR påtryck* OR våld* OR osaklig* OR opasslig* OR jämlik* OR jämställd*)
```

```{r}
#| code-summary: "Haku H4_1_en"
https://www.theseus.fi/open-search/?query=dc.title:(%22medic%22%20OR%20%22emergency%20medic*%22%20OR%20%22ambulance%22)%20AND%20(discriminat*%20OR%20harass*%20OR%20pressur*%20OR%20violen*%20OR%20improper%20behavio?r%20OR%20equal*%20OR%20equit*)&filtertype_0=vuosi&filter_relational_operator_0=equals&filter_0=[2010+TO+2024]&start=1&rpp=100&format=kk
```

```{r}
#| code-summary: "Haku H4_2_fi"
dc.title:((ensihoit* OR sairaankuljet* OR ambulanssi*) AND (syrji* OR häirin* OR häirit* OR väkival* OR painost* OR pahoinpi* OR ahdistel* OR epäasialli* OR yhdenvertai* OR tasa-arvo* OR tasapuoli* OR tasavertai*))
```

```{r}
#| code-summary: "Haku H4_2_sw"
dc.title:("första hjälp*" OR "nödhjälp*" OR "ambulans*" OR "sjuktransport*" OR "förstavårdar*") AND (diskriminer* OR trakasse* OR påtryck* OR våld* OR osaklig* OR opasslig* OR jämlik* OR jämställd*)
```

```{r}
#| code-summary: "Haku H4_2_en"
dc.title:("medic" OR "emergency medic*" OR "ambulance") AND (discriminat* OR harass* OR pressur* OR violen* OR improper behavio?r OR equal* OR equit*)
```

```{r}
#| code-summary: "Haku H4_3_fi"
dc.title:((ensihoit* OR sairaankuljet* OR ambulanssi*) AND (syrji* OR häirin* OR häirit* OR väkival* OR painost* OR pahoinpi* OR ahdistel* OR epäasialli* OR yhdenvertai* OR tasa-arvo* OR tasapuoli* OR tasavertai*))
```

```{r}
#| code-summary: "Haku H4_3_sw"
dc.title:("första hjälp*" OR "nödhjälp*" OR "ambulans*" OR "sjuktransport*" OR "förstavårdar*") AND (diskriminer* OR trakasse* OR påtryck* OR våld* OR osaklig* OR opasslig* OR jämlik* OR jämställd*)
```

```{r}
#| code-summary: "Haku H4_3_en"
dc.title:("medic" OR "emergency medic*" OR "ambulance") AND (discriminat* OR harass* OR pressur* OR violen* OR improper behavio?r OR equal* OR equit*)
```

```{r}
#| code-summary: "Haku H4_4_fi"
dc.title:((ensihoit* OR sairaankuljet* OR ambulanssi*) AND (syrji* OR häirin* OR häirit* OR väkival* OR painost* OR pahoinpi* OR ahdistel* OR epäasialli* OR yhdenvertai* OR tasa-arvo* OR tasapuoli* OR tasavertai*))
```

```{r}
#| code-summary: "Haku H4_4_sw"
dc.title:("första hjälp*" OR "nödhjälp*" OR "ambulans*" OR "sjuktransport*" OR "förstavårdar*") AND (diskriminer* OR trakasse* OR påtryck* OR våld* OR osaklig* OR opasslig* OR jämlik* OR jämställd*)
```

```{r}
#| code-summary: "Haku H4_4_en"
dc.title:("medic" OR "emergency medic*" OR "ambulance") AND (discriminat* OR harass* OR pressur* OR violen* OR improper behavio?r OR equal* OR equit*)
```

```{r}
#| code-summary: "Haku H4_5_fi"
dc.title:((ensihoit* OR sairaankuljet* OR ambulanssi*) AND (syrji* OR häirin* OR häirit* OR väkival* OR painost* OR pahoinpi* OR ahdistel* OR epäasialli* OR yhdenvertai* OR tasa-arvo* OR tasapuoli* OR tasavertai*))
```

```{r}
#| code-summary: "Haku H4_5_sw"
dc.title:("första hjälp*" OR "nödhjälp*" OR "ambulans*" OR "sjuktransport*" OR "förstavårdar*") AND (diskriminer* OR trakasse* OR påtryck* OR våld* OR osaklig* OR opasslig* OR jämlik* OR jämställd*)
```

```{r}
#| code-summary: "Haku H4_5_en"
https://jyx.jyu.fi/open-search/?query=dc.title:(%22medic%22%20OR%20%22emergency%20medic*%22%20OR%20%22ambulance%22)%20AND%20(discriminat*%20OR%20harass*%20OR%20pressur*%20OR%20violen*%20OR%20improper%20behavio?r%20OR%20equal*%20OR%20equit*)&filtertype_0=vuosi&filter_relational_operator_0=equals&filter_0=[2010+TO+2024]&start=1&rpp=100&format=kk
```

```{r}
#| code-summary: "Haku H4_6_fi"
dc.title:((ensihoit* OR sairaankuljet* OR ambulanssi*) AND (syrji* OR häirin* OR häirit* OR väkival* OR painost* OR pahoinpi* OR ahdistel* OR epäasialli* OR yhdenvertai* OR tasa-arvo* OR tasapuoli* OR tasavertai*))
```

```{r}
#| code-summary: "Haku H4_6_sw"
dc.title:("första hjälp*" OR "nödhjälp*" OR "ambulans*" OR "sjuktransport*" OR "förstavårdar*") AND (diskriminer* OR trakasse* OR påtryck* OR våld* OR osaklig* OR opasslig* OR jämlik* OR jämställd*)
```

```{r}
#| code-summary: "Haku H4_6_en"
dc.title:("medic" OR "emergency medic*" OR "ambulance") AND (discriminat* OR harass* OR pressur* OR violen* OR improper behavio?r OR equal* OR equit*)
```

```{r}
#| code-summary: "Haku H4_7_fi"
dc.title:((ensihoit* OR sairaankuljet* OR ambulanssi*) AND (syrji* OR häirin* OR häirit* OR väkival* OR painost* OR pahoinpi* OR ahdistel* OR epäasialli* OR yhdenvertai* OR tasa-arvo* OR tasapuoli* OR tasavertai*))
```

```{r}
#| code-summary: "Haku H4_7_sw"
dc.title:("första hjälp*" OR "nödhjälp*" OR "ambulans*" OR "sjuktransport*" OR "förstavårdar*") AND (diskriminer* OR trakasse* OR påtryck* OR våld* OR osaklig* OR opasslig* OR jämlik* OR jämställd*)
```

```{r}
#| code-summary: "Haku H4_7_en"
dc.title:("medic" OR "emergency medic*" OR "ambulance") AND (discriminat* OR harass* OR pressur* OR violen* OR improper behavio?r OR equal* OR equit*)
```

```{r}
#| code-summary: "Haku H4_8_fi"
dc.title\:((ensihoit* OR sairaankuljet* OR ambulanssi*) AND (syrji* OR häirin* OR häirit* OR väkival* OR painost* OR pahoinpi* OR ahdistel* OR epäasialli* OR yhdenvertai* OR tasa-arvo* OR tasapuoli* OR tasavertai*))

# HUOM: Jultika lisää kenoviivan automaattisesti kohdan "dc.title" jälkeen. Kenoviivan poisto ei vaikuta tuloksiin, ja kenoviiva tulee takaisin itsestään.
```

```{r}
#| code-summary: "Haku H4_8_sw"
dc.title\:("första hjälp*" OR "nödhjälp*" OR "ambulans*" OR "sjuktransport*" OR "förstavårdar*") AND (diskriminer* OR trakasse* OR påtryck* OR våld* OR osaklig* OR opasslig* OR jämlik* OR jämställd*)

# HUOM: Jultika lisää kenoviivan automaattisesti kohdan "dc.title" jälkeen. Kenoviivan poisto ei vaikuta tuloksiin, ja kenoviiva tulee takaisin itsestään.
```

```{r}
#| code-summary: "Haku H4_8_en"
dc.title\:("medic" OR "emergency medic*" OR "ambulance") AND (discriminat* OR harass* OR pressur* OR violen* OR improper behavio?r OR equal* OR equit*)

# HUOM: Jultika lisää kenoviivan automaattisesti kohdan "dc.title" jälkeen. Kenoviivan poisto ei vaikuta tuloksiin, ja kenoviiva tulee takaisin itsestään.
```

```{r}
#| code-summary: "Haku H4_9_fi"
dc.title:((ensihoit* OR sairaankuljet* OR ambulanssi*) AND (syrji* OR häirin* OR häirit* OR väkival* OR painost* OR pahoinpi* OR ahdistel* OR epäasialli* OR yhdenvertai* OR tasa-arvo* OR tasapuoli* OR tasavertai*))
```

```{r}
#| code-summary: "Haku H4_9_sw"
dc.title:("första hjälp*" OR "nödhjälp*" OR "ambulans*" OR "sjuktransport*" OR "förstavårdar*") AND (diskriminer* OR trakasse* OR påtryck* OR våld* OR osaklig* OR opasslig* OR jämlik* OR jämställd*)
```

```{r}
#| code-summary: "Haku H4_9_en"
dc.title:("medic" OR "emergency medic*" OR "ambulance") AND (discriminat* OR harass* OR pressur* OR violen* OR improper behavio?r OR equal* OR equit*)
```

```{r}
#| code-summary: "Haku H4_10_fi"
dc.title:((ensihoit* OR sairaankuljet* OR ambulanssi*) AND (syrji* OR häirin* OR häirit* OR väkival* OR painost* OR pahoinpi* OR ahdistel* OR epäasialli* OR yhdenvertai* OR tasa-arvo* OR tasapuoli* OR tasavertai*))
```

```{r}
#| code-summary: "Haku H4_10_sw"
dc.title:("första hjälp*" OR "nödhjälp*" OR "ambulans*" OR "sjuktransport*" OR "förstavårdar*") AND (diskriminer* OR trakasse* OR påtryck* OR våld* OR osaklig* OR opasslig* OR jämlik* OR jämställd*)
```

```{r}
#| code-summary: "Haku H4_10_en"
dc.title:("medic" OR "emergency medic*" OR "ambulance") AND (discriminat* OR harass* OR pressur* OR violen* OR improper behavio?r OR equal* OR equit*)
```

```{r}
#| code-summary: "Haku H4_11_fi"
dc.title:((ensihoit* OR sairaankuljet* OR ambulanssi*) AND (syrji* OR häirin* OR häirit* OR väkival* OR painost* OR pahoinpi* OR ahdistel* OR epäasialli* OR yhdenvertai* OR tasa-arvo* OR tasapuoli* OR tasavertai*))
```

```{r}
#| code-summary: "Haku H4_11_sw"
dc.title:("första hjälp*" OR "nödhjälp*" OR "ambulans*" OR "sjuktransport*" OR "förstavårdar*") AND (diskriminer* OR trakasse* OR påtryck* OR våld* OR osaklig* OR opasslig* OR jämlik* OR jämställd*)
```

```{r}
#| code-summary: "Haku H4_11_en"
https://trepo.tuni.fi/open-search/?query=dc.title:(%22medic%22%20OR%20%22emergency%20medic*%22%20OR%20%22ambulance%22)%20AND%20(discriminat*%20OR%20harass*%20OR%20pressur*%20OR%20violen*%20OR%20improper%20behavio?r%20OR%20equal*%20OR%20equit*)&filtertype_0=vuosi&filter_relational_operator_0=equals&filter_0=[2010+TO+2024]&start=1&rpp=100&format=kk
```

```{r}
#| code-summary: "Haku H4_12_fi"
dc.title:((ensihoit* OR sairaankuljet* OR ambulanssi*) AND (syrji* OR häirin* OR häirit* OR väkival* OR painost* OR pahoinpi* OR ahdistel* OR epäasialli* OR yhdenvertai* OR tasa-arvo* OR tasapuoli* OR tasavertai*))
```

```{r}
#| code-summary: "Haku H4_12_sw"
dc.title:("första hjälp*" OR "nödhjälp*" OR "ambulans*" OR "sjuktransport*" OR "förstavårdar*") AND (diskriminer* OR trakasse* OR påtryck* OR våld* OR osaklig* OR opasslig* OR jämlik* OR jämställd*)
```

```{r}
#| code-summary: "Haku H4_12_en"
https://utupub.fi/open-search/?query=dc.title:(%22medic%22%20OR%20%22emergency%20medic*%22%20OR%20%22ambulance%22)%20AND%20(discriminat*%20OR%20harass*%20OR%20pressur*%20OR%20violen*%20OR%20improper%20behavio?r%20OR%20equal*%20OR%20equit*)&filtertype_0=vuosi&filter_relational_operator_0=equals&filter_0=[2010+TO+2024]&start=1&rpp=100&format=kk
```

```{r}
#| code-summary: "Haku H4_13_fi"
dc.title:((ensihoit* OR sairaankuljet* OR ambulanssi*) AND (syrji* OR häirin* OR häirit* OR väkival* OR painost* OR pahoinpi* OR ahdistel* OR epäasialli* OR yhdenvertai* OR tasa-arvo* OR tasapuoli* OR tasavertai*))
```

```{r}
#| code-summary: "Haku H4_13_sw"
dc.title:("första hjälp*" OR "nödhjälp*" OR "ambulans*" OR "sjuktransport*" OR "förstavårdar*") AND (diskriminer* OR trakasse* OR påtryck* OR våld* OR osaklig* OR opasslig* OR jämlik* OR jämställd*)
```

```{r}
#| code-summary: "Haku H4_13_en"
dc.title:("medic" OR "emergency medic*" OR "ambulance") AND (discriminat* OR harass* OR pressur* OR violen* OR improper behavio?r OR equal* OR equit*)
```

```{r}
#| code-summary: "Haku H4_14_fi"
dc.title:((ensihoit* OR sairaankuljet* OR ambulanssi*) AND (syrji* OR häirin* OR häirit* OR väkival* OR painost* OR pahoinpi* OR ahdistel* OR epäasialli* OR yhdenvertai* OR tasa-arvo* OR tasapuoli* OR tasavertai*))
```

```{r}
#| code-summary: "Haku H4_14_sw"
dc.title:("första hjälp*" OR "nödhjälp*" OR "ambulans*" OR "sjuktransport*" OR "förstavårdar*") AND (diskriminer* OR trakasse* OR påtryck* OR våld* OR osaklig* OR opasslig* OR jämlik* OR jämställd*)
```

```{r}
#| code-summary: "Haku H4_14_en"
dc.title:("medic" OR "emergency medic*" OR "ambulance") AND (discriminat* OR harass* OR pressur* OR violen* OR improper behavio?r OR equal* OR equit*)
```

```{r}
#| code-summary: "Haku H4_15_fi"
dc.title:((ensihoit* OR sairaankuljet* OR ambulanssi*) AND (syrji* OR häirin* OR häirit* OR väkival* OR painost* OR pahoinpi* OR ahdistel* OR epäasialli* OR yhdenvertai* OR tasa-arvo* OR tasapuoli* OR tasavertai*))
```

```{r}
#| code-summary: "Haku H4_15_sw"
dc.title:("första hjälp*" OR "nödhjälp*" OR "ambulans*" OR "sjuktransport*" OR "förstavårdar*") AND (diskriminer* OR trakasse* OR påtryck* OR våld* OR osaklig* OR opasslig* OR jämlik* OR jämställd*)
```

```{r}
#| code-summary: "Haku H4_15_en"
dc.title:("medic" OR "emergency medic*" OR "ambulance") AND (discriminat* OR harass* OR pressur* OR violen* OR improper behavio?r OR equal* OR equit*)
```

```{r}
#| code-summary: "Haku H4_16"
(ensihoit* OR sairaankuljet* OR ambulanssi*) AND (syrji* OR häirin* OR häirit* OR väkival* OR painost* OR pahoinpi* OR ahdistel* OR epäasialli* OR yhdenvertai* OR tasa-arvo* OR tasapuoli* OR tasavertai*)
```

Inhimillisestä virheestä johtuen useista hauista jäi julkaisuajan suodatin sekä tietokantojen rajaus vain opinnäytetöihin pois käytöstä. Rajausten poissaolo kuitenkin vaikuttaa korkeintaan väärien positiivien nousussa, eikä tulosten määrä näytä ongelmalliselta tästä näkökulmasta.

Suuren määrän takia seuraavat haut toteutettiin API-toiminnolla:

-   Theseus, englanti (Haku `H4_1_en`)

-   JYX, englanti (Haku `H4_5_en`)

-   Trepo, englanti (Haku `H4_11_en`)

-   UTUPub, englanti (Haku `H4_12_en`)

API-haulla tuotetut tulokset tallennettiin `.json`-tiedostoina. Maksimitulosten määrä per sivu oli 100, joten haut toteutettiin yhtä monta kertaa kuin tulosmäärä vaati, nostaen `start`-numeroa jokaisen kerran sadalla. `.json`-tiedostot yhdistettiin ja muunnettiin hauittain taulukkomuotoon Microsoft Excel -ohjelmassa *Power Query* -toiminnolla.

On huomioitava, että API-toiminnolla hakeminen tuottaa lievästi eroavia tuloksia verrattuna käyttöliittymän kautta hakemiseen. Pääsääntöisesti API-haku näytti tuottavan enemmän tuloksia. Epäilemme tämän olevan ongelma API-hakusyntaksissa.

Kaikki muut haut lisättiin Excel-taulukkoon käsin kyseisen haun suorittajan toimesta.

## PRISMA-kulkukaavio

Hakutulosten seulonta tuotti seuraavan PRISMA-protokollan mukaisen kulkukaavion:

::: panel-tabset
## Tietokannat ja rekisterit

```{r}
#| eval: true
library("PRISMAstatement")

labels <- c(
  "Tunnistetut kohteet",
  "Kaksoiskappaleet poistettu ennen seulontaa",
  "Seulotut kohteet",
  "Poisseulotut kohteet",
  "Haettavat kohteet",
  "Hakematta jääneet kohteet",
  "Tarkistetut kohteet",
  "Poistetut kohteet",
  "Sisällytetyt kohteet"
)

counts <- c(515, 503, 37, 37, 21)

flow_exclusions(
  incl_counts = counts,
  total_label = labels[1],
  incl_labels = labels[c(3, 5, 7, 9)],
  excl_labels = labels[c(2, 4, 6, 8)], 
  percent_of_total = TRUE,
  percent_of_prev = FALSE,
  show_count = TRUE,
  font_size = 14)
```
:::

## Kokotekstin pohjalta poistetut tutkimukset ja syyt

Seulonnan jälkeen poistettuja tutkimusjulkaisuja oli yhteensä 16 kappaletta. @tbl-haku4-poistetut on jokaisen julkaisun vittaus ja poistosyy(t). Syyt ovat listattuna ensisijaisen syyn mukaan. Päätös poisjättämisestä voitiin tehdä jos yksi inkluusiokriteeri ei täyttynyt, jolloin tutkimuksella voi olla muitakin syitä miksi sitä ei otettu mukaan katsauksen tuloksiin.

| Kohde           | Syy(t) poistoon                               |
|-----------------|-----------------------------------------------|
| @antikainen2020 | Väärä tutkimusaihe, ei-empiirinen tutkimus    |
| @azimirad2015   | Väärä tutkimusaihe                            |
| @ericsson2022   | Väärä julkaisumuoto                           |
| @haglund2023    | Väärä tutkimusaihe                            |
| @heikkilä2015   | Väärä julkaisumuoto                           |
| @kopponen2020   | Ei-empiirinen aineisto                        |
| @lehto2020      | Väärä kohderyhmä                              |
| @lohoff2017     | Väärä tutkimusaihe                            |
| @luoto2009      | Väärä ajanjakso                               |
| @mahat2019      | Väärä kohderyhmä, ei-empiirinen tutkimus      |
| @mattila2021    | Väärä julkaisumuoto                           |
| @miettinen2015  | Ei-empiirinen tutkimus                        |
| @rasi2014       | Väärä tutkimusaihe                            |
| @stormblad2023  | Väärä tutkimusaihe                            |
| @suhonen2023    | Väärä ajanjakso (julkaistu 30.9.2023 jälkeen) |
| @venesoja2023a  | Väärä julkaisumuoto                           |

: Haku 4:n poistetut kohteet syineen {#tbl-haku4-poistetut}

## Valitut tutkimusjulkaisut

Haun pohjalta valittiin 21 tutkimusjulkaisua. Julkaisut ovat:

-   @annala2013 "Ensihoitohenkilöstöön kohdistuva väkivalta työtehtävissä: Kyselytutkimus PSSHP:n Ensihoitokeskuksen työntekijöille"

-   @halmesmäki2022 "Auttaja uhrina -- työssä koetun väkivallan jälkeinen tuki esihenkilöiden ja ensihoitajien näkökulmasta: miten organisaatiot tukevat työntekijän rikosoikeudellista, terveydellistä sekä psykososiaalista toipumista työssä koetun väkivallan jälkeen?"

-   @heikkinen2021 "Ensihoitajien työssään kohtaama seksuaalinen häirintä"

-   @heikkinen2023 "Ensihoitajien kokemuksia uhka- ja väkivaltatilanteista"

-   @helin2013 "Uhka- ja väkivaltatilanteet sairaalan ulkopuolisessa ensihoidossa - Varsinais-Suomen pelastuslaitoksen ensihoitohenkilöstön kokemuksia"

-   @hertteli2015 "Fyysisen väkivallan kohtaaminen ensihoitotyössä"

-   @huttunen2019 "Pelastushenkilöstön kokema seksuaalinen ahdistelu työtehtävillä ja työpaikoilla. Tutkimus toteutettuna Rescuebase -applikaatiolla"

-   @immonen2019 "Kyselytutkimus Kainuun soten ensihoitajien kokemista uhka- ja väkivaltatilanteista"

-   @ingberg2021 "Oulu-Koillismaan pelastuslaitoksen ensihoitajien raportoimat uhka- ja väkivaltatilanteet"

-   @inha2018 "Jokilaaksojen pelastuslaitoksen ensihoitajien kokemuksia uhka- ja väkivaltatilanteista"

-   @kiviniemi2021 "Väkivalta- ja uhkatilanteet ensihoidossa. Kyselytutkimus Eteläpohjanmaan sairaanhoitopiirin ensihoitajille"

-   @kononen2014 "Ensihoitohenkilöstön työssä kokema väkivalta ja siitä selviytyminen"

-   @köykkä2016 "Lainsuojaton ensihoitaja. 9Lives Oy:n ensihoitajien kokemat uhka- ja väkivaltatilanteet turvallisuusjohtamisen näkökulmasta"

-   @leppänen2016 "Väkivalta- ja uhkatilanteet ensihoitajien kokemina"

-   @leppänen2017 "Ensihoidon työturvallisuus uhka- ja väkivaltatilanteiden näkökulmasta ensihoitajien kokemana Pirkanmaalla"

-   @leppänen2022 "Uhka ja väkivalta ensihoitajan työssä"

-   @miettinen2022 "Ensihoitajaopiskelijoiden kokemukset väkivaltatilanteisiin perehdyttämisestä ensihoidon harjoitteluissa"

-   @paavonen2023 "Erikoissairaanhoidon organisaation arvojen ilmentyminen käytännön harjoittelussa: terveysalan opiskelijoiden näkökulma"

-   @rajamäki2019 "Ensihoitajiin kohdistuvat uhka- ja väkivaltatilanteet Keski-Uudenmaan pelastuslaitoksella"

-   @sjöström2020 "Varför väljer förstavårdare att sluta arbeta i ambulansen? En kvalitativ enkätstudie riktad till Arcada alumner"

-   @sutinen2010 "Väkivaltaisen potilaan kohtaaminen sairaalan ulkopuolisessa ensihoidossa. Kyselytutkimus Helsingin pelastuslaitoksen ensihoito- ja sairaankuljetushenkilöstölle"
