# Haku 1 {#sec-haku1}

```{r}
#| label: haku1-00-paketit
#| code-summary: "Osiossa käytetyt paketit"
#| eval: true

library("PRISMAstatement")

```

Haku 1 noudatti seuraavia inkluusiokriteerejä:

-   Julkaisuaika: 1.1.2010 - 30.9.2023

-   Metodologia: Empiirinen tutkimus laajasti ymmärrettynä (kvalitatiiviset ja kvantitatiiviset tutkimusasetelmat, toimintatutkimukset joissa kerätään tutkimustietoa, monimenetelmälliset asetelmat)

-   Kohderyhmä: Pelastustoimi, pois lukien ensihoito

-   Maantiede: Suomi ja Ahvenanmaa

-   Kieli: Suomi, ruotsi ja englanti

-   Aineistotyyppi: Vertaisarvioidut tutkimusraportit, viranomaisten ja yhteisöjen tutkimusraportit

Haku suoritettiin seuraavissa tietolähteissä:

| Tietokanta                              | Hakukone (jos eri kuin tietokanta) |
|-----------------------------------------|------------------------------------|
| Scopus                                  |                                    |
| Web of Science Core Collection          | Web of Science                     |
| MEDLINE                                 | Web of Science                     |
| Ebook Central                           | ProQuest                           |
| Social Science Premium Collection       | ProQuest                           |
| Bielefeld Academic Search Engine (BASE) |                                    |
| OpenAlex                                |                                    |
| Valto                                   |                                    |
| Julkari                                 |                                    |

: Haku 1:n tietolähteet {#tbl-haku1-tietolahteet}

Näiden lisäksi sisällytettiin tuloksia seuraavista organisaatiolähteistä:

-   Pelastusopiston julkaisusarjat A, B ja D

-   Pelastusopiston muut koulutusmateriaalit

-   SPEK:in julkaisut

## Hakulausekkeet ja tulosten lataaminen {#sec-haku1-lausekkeet}

Alla olevassa taulukossa esitetään hakujen suorituspäivämäärät, hakusanat ja hakukonekohtaiset rajaukset sekä osumat.

+---------+-------------------------------------------------------------+----------------+-----------------------------+-------------+-------------------------------------------------------------------------------------+
| Koodi   | Hakukone (tietokannat suluissa)                             | Haku-ajankohta | Julkaisujen ajankohtarajaus | Tulos-määrä | Haun jälkeiset rajaukset                                                            |
+=========+=============================================================+================+=============================+=============+=====================================================================================+
| H1_1_fi | Scopus                                                      | 8.1.2024       | 2010-2023                   | 0           | Tyyppi: Article, Book, Book Chapter NOT Conference Proceedings                      |
|         |                                                             |                |                             |             |                                                                                     |
|         |                                                             |                |                             |             | Kieli: Suomi                                                                        |
|         |                                                             |                |                             |             |                                                                                     |
|         |                                                             |                |                             |             | Maa: Suomi                                                                          |
+---------+-------------------------------------------------------------+----------------+-----------------------------+-------------+-------------------------------------------------------------------------------------+
| H1_1_sw | Scopus                                                      | 8.1.2024       | 2010-2023                   | 0           | Tyyppi: Article, Book, Book Chapter NOT Conference Proceedings                      |
|         |                                                             |                |                             |             |                                                                                     |
|         |                                                             |                |                             |             | Kieli: Ruotsi                                                                       |
|         |                                                             |                |                             |             |                                                                                     |
|         |                                                             |                |                             |             | Maa: Suomi                                                                          |
+---------+-------------------------------------------------------------+----------------+-----------------------------+-------------+-------------------------------------------------------------------------------------+
| H1_1_en | Scopus                                                      | 8.1.2024       | 2010-2023                   | 14          | Tyyppi: Article, Book, Book Chapter NOT Conference Proceedings                      |
|         |                                                             |                |                             |             |                                                                                     |
|         |                                                             |                |                             |             | Kieli: Englanti                                                                     |
|         |                                                             |                |                             |             |                                                                                     |
|         |                                                             |                |                             |             | Maa: Suomi                                                                          |
+---------+-------------------------------------------------------------+----------------+-----------------------------+-------------+-------------------------------------------------------------------------------------+
| H1_2_fi | Web of Science (WoS Core Collection)                        | 8.1.2024       | 1.1.2010 - 30.9.2023        | 0           | Tyyppi: Article, Book, Book Chapter                                                 |
|         |                                                             |                |                             |             |                                                                                     |
|         |                                                             |                |                             |             | Kieli: Suomi                                                                        |
|         |                                                             |                |                             |             |                                                                                     |
|         |                                                             |                |                             |             | Maa: Suomi                                                                          |
+---------+-------------------------------------------------------------+----------------+-----------------------------+-------------+-------------------------------------------------------------------------------------+
| H1_2_sw | Web of Science (WoS Core Collection)                        | 8.1.2024       | 1.1.2010 - 30.9.2023        | 0           | Tyyppi: Article, Book, Book Chapter                                                 |
|         |                                                             |                |                             |             |                                                                                     |
|         |                                                             |                |                             |             | Kieli: Ruotsi                                                                       |
|         |                                                             |                |                             |             |                                                                                     |
|         |                                                             |                |                             |             | Maa: Suomi                                                                          |
+---------+-------------------------------------------------------------+----------------+-----------------------------+-------------+-------------------------------------------------------------------------------------+
| H1_2_en | Web of Science (WoS Core Collection)                        | 8.1.2024       | 1.1.2010 - 30.9.2023        | 13          | Tyyppi: Article, Book, Book Chapter                                                 |
|         |                                                             |                |                             |             |                                                                                     |
|         |                                                             |                |                             |             | Kieli: Englanti                                                                     |
|         |                                                             |                |                             |             |                                                                                     |
|         |                                                             |                |                             |             | Maa: Suomi                                                                          |
+---------+-------------------------------------------------------------+----------------+-----------------------------+-------------+-------------------------------------------------------------------------------------+
| H1_3_fi | Web of Science (MEDLINE)                                    | 8.1.2024       | 2010-2023                   | 0           | *Ei käytetty.*                                                                      |
+---------+-------------------------------------------------------------+----------------+-----------------------------+-------------+-------------------------------------------------------------------------------------+
| H1_3_sw | Web of Science (MEDLINE)                                    | 8.1.2024       | 2010-2023                   | 0           | *Ei käytetty.*                                                                      |
+---------+-------------------------------------------------------------+----------------+-----------------------------+-------------+-------------------------------------------------------------------------------------+
| H1_3_en | Web of Science (MEDLINE)                                    | 8.1.2024       | 2010-2023                   | 4           | Tyyppi: Journal Article                                                             |
|         |                                                             |                |                             |             |                                                                                     |
|         |                                                             |                |                             |             | Kieli: Englanti                                                                     |
+---------+-------------------------------------------------------------+----------------+-----------------------------+-------------+-------------------------------------------------------------------------------------+
| H1_4_fi | ProQuest (Ebook Central, Social Science Premium Collection) | 8.1.2024       | 1.1.2010 - 30.9.2023        | 0           | Vertaisarvioitu: Kyllä                                                              |
|         |                                                             |                |                             |             |                                                                                     |
|         |                                                             |                |                             |             | Lähdetyyppi: Books, Government & Official Publications, Reports, Scholarly Journals |
|         |                                                             |                |                             |             |                                                                                     |
|         |                                                             |                |                             |             | Kieli: Suomi                                                                        |
+---------+-------------------------------------------------------------+----------------+-----------------------------+-------------+-------------------------------------------------------------------------------------+
| H1_4_sw | ProQuest (Ebook Central, Social Science Premium Collection) | 8.1.2024       | 1.1.2010 - 30.9.2023        | 1           | Vertaisarvioitu: Kyllä                                                              |
|         |                                                             |                |                             |             |                                                                                     |
|         |                                                             |                |                             |             | Lähdetyyppi: Books, Government & Official Publications, Reports, Scholarly Journals |
|         |                                                             |                |                             |             |                                                                                     |
|         |                                                             |                |                             |             | Kieli: Ruotsi                                                                       |
+---------+-------------------------------------------------------------+----------------+-----------------------------+-------------+-------------------------------------------------------------------------------------+
| H1_4_en | ProQuest (Ebook Central, Social Science Premium Collection) | 8.1.2024       | 1.1.2010 - 30.9.2023        | 4           | Vertaisarvioitu: Kyllä                                                              |
|         |                                                             |                |                             |             |                                                                                     |
|         |                                                             |                |                             |             | Lähdetyyppi: Books, Government & Official Publications, Reports, Scholarly Journals |
|         |                                                             |                |                             |             |                                                                                     |
|         |                                                             |                |                             |             | Kieli: Englanti                                                                     |
|         |                                                             |                |                             |             |                                                                                     |
|         |                                                             |                |                             |             | Maa: Suomi                                                                          |
+---------+-------------------------------------------------------------+----------------+-----------------------------+-------------+-------------------------------------------------------------------------------------+
| H1_5_fi | BASE                                                        | 8.1.2024       | 2010-2023                   | 14          | Tyyppi: Book, Book Part, Article Contribution                                       |
|         |                                                             |                |                             |             |                                                                                     |
|         |                                                             |                |                             |             | Maa: Suomi                                                                          |
+---------+-------------------------------------------------------------+----------------+-----------------------------+-------------+-------------------------------------------------------------------------------------+
| H1_5_sw | BASE                                                        | 8.1.2024       | 2010-2023                   | 10          | Tyyppi: Book, Book Part, Article Contribution                                       |
|         |                                                             |                |                             |             |                                                                                     |
|         |                                                             |                |                             |             | Maa: Suomi                                                                          |
+---------+-------------------------------------------------------------+----------------+-----------------------------+-------------+-------------------------------------------------------------------------------------+
| H1_5_en | BASE                                                        | 8.1.2024       | 2010-2023                   | 0           | Tyyppi: Book, Book Part, Article Contribution                                       |
|         |                                                             |                |                             |             |                                                                                     |
|         |                                                             |                |                             |             | Maa: Suomi                                                                          |
+---------+-------------------------------------------------------------+----------------+-----------------------------+-------------+-------------------------------------------------------------------------------------+
| H1_6_fi | OpenAlex                                                    | 8.1.2024       | 1.1.2010 - 30.9.2023        | 2           | Tyyppi: Journal Article, Monograph, Report                                          |
+---------+-------------------------------------------------------------+----------------+-----------------------------+-------------+-------------------------------------------------------------------------------------+
| H1_6_sw | OpenAlex                                                    | 8.1.2024       | 1.1.2010 - 30.9.2023        | 75          | Tyyppi: Journal Article, Monograph, Report                                          |
+---------+-------------------------------------------------------------+----------------+-----------------------------+-------------+-------------------------------------------------------------------------------------+
| H1_6_en | OpenAlex                                                    | 8.1.2024       | 1.1.2010 - 30.9.2023        | 423         | Tyyppi: Journal Article, Monograph, Report                                          |
+---------+-------------------------------------------------------------+----------------+-----------------------------+-------------+-------------------------------------------------------------------------------------+
| H1_7_fi | Valto                                                       | 3.1.2024       | *Ei käytetty.*              | 1           | *Ei käytetty.*                                                                      |
+---------+-------------------------------------------------------------+----------------+-----------------------------+-------------+-------------------------------------------------------------------------------------+
| H1_7_sw | Valto                                                       | 8.1.2024       | *Ei käytetty.*              | 1           | *Ei käytetty.*                                                                      |
+---------+-------------------------------------------------------------+----------------+-----------------------------+-------------+-------------------------------------------------------------------------------------+
| H1_7_en | Valto                                                       | 8.1.2024       | *Ei käytetty.*              | 0           | *Ei käytetty.*                                                                      |
+---------+-------------------------------------------------------------+----------------+-----------------------------+-------------+-------------------------------------------------------------------------------------+
| H1_8_fi | Julkari                                                     | 3.1.2024       | *Ei käytetty.*              | 0           | *Ei käytetty.*                                                                      |
+---------+-------------------------------------------------------------+----------------+-----------------------------+-------------+-------------------------------------------------------------------------------------+
| H1_8_sw | Julkari                                                     | 8.1.2024       | *Ei käytetty.*              | 0           | *Ei käytetty.*                                                                      |
+---------+-------------------------------------------------------------+----------------+-----------------------------+-------------+-------------------------------------------------------------------------------------+
| H1_8_en | Julkari                                                     | 8.1.2024       | *Ei käytetty.*              | 0           | *Ei käytetty.*                                                                      |
+---------+-------------------------------------------------------------+----------------+-----------------------------+-------------+-------------------------------------------------------------------------------------+

: Haku 1:n toteutetut haut. Ei sisällä muista lähteistä ladatut tulokset. {#tbl-haku1-toteutetuthaut}

Jokaisen haun hakulausekkeet ovat listattuna alla hakukoodeittain (ks. @tbl-haku1-toteutetuthaut).

```{default}
#| code-summary: "Haku H1_1_fi"
TITLE-ABS-KEY ( ( pelast* OR palo* OR sammut* OR h&#228;t&#228;kesku* ) AND ( syrji* OR h&#228;irin* OR h&#228;irit* OR painost* OR pahoinpi* OR ahdistel* OR ep&#228;asialli* OR yhdenvertai* OR tasa-arvo* OR tasapuoli* OR tasavertai* ) ) AND ( PUBYEAR < 2024 AND PUBYEAR > 2009 ) AND ( DOCTYPE ( ar ) OR DOCTYPE ( bk ) OR DOCTYPE ( ch ) ) AND NOT SRCTYPE ( p ) AND ( LIMIT-TO ( AFFILCOUNTRY , "Finland" ) ) AND ( LIMIT-TO ( LANGUAGE , "Finnish" ) )

```

```{default}
#| code-summary: "Haku H1_1_sw"
TITLE-ABS-KEY((räddning* OR brand* OR släckning* OR nödcentral*) AND (diskriminer* OR trakasse* OR påtryck* OR våld* OR osaklig* OR opasslig* OR jämlik* OR jämställd*)) AND (PUBYEAR < 2024 AND PUBYEAR > 2009) AND (DOCTYPE(ar) OR DOCTYPE(bk) OR DOCTYPE(ch)) AND NOT SRCTYPE(p) AND (LIMIT-TO(LANGUAGE, "Swedish")) AND (LIMIT-TO(AFFILCOUNTRY, "Finland"))
```

```{default}
#| code-summary: "Haku H1_1_en"
TITLE-ABS-KEY ( ( ( "fire rescue*" OR "fire*fighter*" OR "rescue service*" OR "emergency respon*" OR "emergency personnel" ) AND NOT ( "medic" ) ) AND ( discriminat* OR harass* OR pressur* OR violen* OR "improper behavior" OR equal* OR equit* ) ) AND ( PUBYEAR < 2024 AND PUBYEAR > 2009 ) AND ( DOCTYPE ( ar ) OR DOCTYPE ( bk ) OR DOCTYPE ( ch ) ) AND NOT SRCTYPE ( p ) AND ( LIMIT-TO ( AFFILCOUNTRY , "Finland" ) ) AND ( LIMIT-TO ( LANGUAGE , "English" ) )
```

```{default}
#| code-summary: "Haku H1_2_fi"
TS=((pelast* OR palo* OR sammut* OR hätäkesku*) AND (syrji* OR häirin* OR häirit* OR painost* OR pahoinpi* OR ahdistel* OR epäasialli* OR yhdenvertai* OR tasa-arvo* OR tasapuoli* OR tasavertai*)) AND DOP=(2010-01-01/2023-09-30) AND DT=(Article OR Book OR Book Chapter)
```

```{default}
#| code-summary: "Haku H1_2_sw"
TS=((räddning* OR brand* OR släckning* OR nödcentral*) AND (diskriminer* OR trakasse* OR påtryck* OR våld* OR osaklig* OR opasslig* OR jämlik* OR jämställd*)) AND DOP=(2010-01-01/2023-09-30) AND DT=(Article OR Book OR Book Chapter)
```

```{default}
#| code-summary: "Haku H1_2_en"
TS=((("fire rescue*" OR "fire$fighter*" OR "rescue service*" OR "emergency respon*" OR "emergency personnel") NOT ("medic")) AND (discriminat* OR harass* OR pressur* OR violen* OR "improper behavio$r" OR equal* OR equit*)) AND DOP=(2010-01-01/2023-09-30) AND DT=(Article OR Book OR Book Chapter)
```

```{default}
#| code-summary: "Haku H1_3_fi"
TS=((pelast* OR palo* OR sammut* OR hätäkesku*) AND (syrji* OR häirin* OR häirit* OR painost* OR pahoinpi* OR ahdistel* OR epäasialli* OR yhdenvertai* OR tasa-arvo* OR tasapuoli* OR tasavertai*)) AND LA=(Finnish) AND DT=(Classical Article OR Clinical Study OR Comparative Study OR Controlled Clinical Trial OR Equivalence Trial OR Journal Article OR Observational Study OR Personal Narrative OR Personal Narratives OR Pragmatic Clinical Trial OR Twin Study OR Validation Studies OR Validation Study) AND PY=(2010-2023)
```

```{default}
#| code-summary: "Haku H1_3_sw"
TS=((räddning* OR brand* OR släckning* OR nödcentral*) AND (diskriminer* OR trakasse* OR påtryck* OR våld* OR osaklig* OR opasslig* OR jämlik* OR jämställd*)) AND LA=(Swedish) AND DT=(Classical Article OR Clinical Study OR Comparative Study OR Controlled Clinical Trial OR Equivalence Trial OR Journal Article OR Observational Study OR Personal Narrative OR Personal Narratives OR Pragmatic Clinical Trial OR Twin Study OR Validation Studies OR Validation Study) AND PY=(2010-2023)
```

```{default}
#| code-summary: "Haku H1_3_en"
TS=((("fire rescue*" OR "fire$fighter*" OR "rescue service*" OR "emergency respon*" OR "emergency personnel") NOT ("medic")) AND (discriminat* OR harass* OR pressur* OR violen* OR "improper behavio$r" OR equal* OR equit*) AND (finland OR finnish)) AND LA=(English) AND DT=(Classical Article OR Clinical Study OR Comparative Study OR Controlled Clinical Trial OR Equivalence Trial OR Journal Article OR Observational Study OR Personal Narrative OR Personal Narratives OR Pragmatic Clinical Trial OR Twin Study OR Validation Studies OR Validation Study) AND PY=(2010-2023)
```

```{default}
#| code-summary: "Haku H1_4_fi"
noft((pelast* OR palo* OR sammut* OR hätäkesku*) AND (syrji* OR häirin* OR häirit* OR painost* OR pahoinpi* OR ahdistel* OR epäasialli* OR yhdenvertai* OR tasa-arvo* OR tasapuoli* OR tasavertai*))
```

```{default}
#| code-summary: "Haku H1_4_sw"
noft((räddning* OR brand* OR släckning* OR nödcentral*) AND (diskriminer* OR trakasse* OR påtryck* OR våld* OR osaklig* OR opasslig* OR jämlik* OR jämställd*))
```

```{default}
#| code-summary: "Haku H1_4_en"
noft((("fire rescue*" OR "fire?fighter*" OR "rescue service*" OR "emergency respon*" OR "emergency personnel") NOT ("medic")) AND (discriminat* OR harass* OR pressur* OR violen* OR "improper behavio?r" OR equal* OR equit*) AND (finland OR finnish))
```

```{default}
#| code-summary: "Haku H1_5_fi"
(pelast* OR palo* OR sammut* OR hätäkesku*) AND (syrji* OR häirin* OR häirit* OR painost* OR pahoinpi* OR ahdistel* OR epäasialli* OR yhdenvertai* OR tasa-arvo* OR tasapuoli* OR tasavertai*) country:fi doctype:(11* 121) year:[2010 TO 2023]
```

```{default}
#| code-summary: "Haku H1_5_sw"
(räddning* OR brand* OR släckning* OR nödcentral*) AND (diskriminer* OR trakasse* OR påtryck* OR våld* OR osaklig* OR opasslig* OR jämlik* OR jämställd*) country:fi doctype:(11* 121) year:[2010 TO 2023]
```

```{default}
#| code-summary: "Haku H1_5_en"
(("fire rescue*" OR "fire*fighter*" OR "rescue service*" OR "emergency respon*" OR "emergency personnel") NOT ("medic")) AND (discriminat* OR harass* OR pressur* OR violen* OR "improper behavio*r" OR equal* OR equit*) AND (finnish OR finland) country:fi doctype:(11* 121) year:[2010 TO 2023]
```

```{default}
#| code-summary: "Haku H1_6_fi"
https://api.openalex.org/works?search=(pelast OR palo OR sammut OR hätäkesku) AND (syrji OR häirin OR häirit OR painost OR pahoinpi OR ahdistel OR epäasialli OR yhdenvertai OR tasa-arvo OR tasapuoli OR tasavertai)&filter=from_publication_date:2010-01-01,to_publication_date:2023-09-30,type_crossref:journal-article|monograph|report&per_page=200&select=title,publication_year,doi&page=1
```

```{default}
#| code-summary: "Haku H1_6_sw"
https://api.openalex.org/works?search=(räddning OR brand OR släckning OR nödcentral) AND (diskriminer OR trakasse OR påtryck OR våld OR osaklig OR opasslig OR jämlik OR jämställd)&filter=from_publication_date:2010-01-01,to_publication_date:2023-09-30,type_crossref:journal-article|monograph|report&per_page=200&select=title,publication_year,doi&page=1
```

```{default}
#| code-summary: "Haku H1_6_en"
https://api.openalex.org/works?search=(("fire rescue" OR firefighter OR "rescue service" OR "emergency respon" OR "emergency personnel") NOT ("medic")) AND (discriminat OR harass OR pressur OR violen OR "improper behavior" OR equal OR equit) AND (finland OR finnish)
&filter=from_publication_date:2010-01-01,to_publication_date:2023-09-30,type_crossref:journal-article|monograph|report&per_page=200&select=title,publication_year,doi&page=1
```

```{default}
#| code-summary: "Haku H1_7_fi"
dc.title:((pelast* OR palo* OR sammut* OR hätäkesku*) AND (syrji* OR häirin* OR häirit* OR painost* OR pahoinpi* OR ahdistel* OR epäasialli* OR yhdenvertai* OR tasa-arvo* OR tasapuoli* OR tasavertai*))
```

```{default}
#| code-summary: "Haku H1_7_sw"
dc.title:(räddning* OR brand* OR släckning* OR nödcentral*) AND dc.title:(diskriminer* OR trakasse* OR påtryck* OR våld* OR osaklig* OR opasslig* OR jämlik* OR jämställd*)
```

```{default}
#| code-summary: "Haku H1_7_en"
dc.title:((fire rescue* OR fire*fighter* OR rescue service* OR emergency respon* OR emergency personnel) NOT ("medic")) AND dc.title:(discriminat* OR harass* OR pressur* OR violen* OR improper behavio*r OR equal* OR equit*)
```

```{default}
#| code-summary: "Haku H1_8_fi"
dc.title:((pelast* OR palo* OR sammut* OR hätäkesku*) AND (syrji* OR häirin* OR häirit* OR painost* OR pahoinpi* OR ahdistel* OR epäasialli* OR yhdenvertai* OR tasa-arvo* OR tasapuoli* OR tasavertai*))
```

```{default}
#| code-summary: "Haku H1_8_sw"
dc.title:(räddning* OR brand* OR släckning* OR nödcentral*) AND dc.title:(diskriminer* OR trakasse* OR påtryck* OR våld* OR osaklig* OR opasslig* OR jämlik* OR jämställd*)
```

```{default}
#| code-summary: "Haku H1_8_en"
dc.title:((fire rescue* OR fire*fighter* OR rescue service* OR emergency respon* OR emergency personnel) NOT ("medic")) AND dc.title:(discriminat* OR harass* OR pressur* OR violen* OR improper behavio*r OR equal* OR equit*)
```

OpenAlex:in kohdalla tulokset haettiin API-menettelyllä. Maksimitulosten määrä oli 200 per sivu dokumentaation mukaan, joten haku toteutettiin kuusi kertaa nostaen `&page=X` -numeroa jokaisen kerran yhdellä.

Tulokset ladattiin ensisijaisesti `.csv`- tai `.xlsx`-muotoon jos mahdollista (Scopus, Web of Science ja ProQuest). BASE:n kohdalla lataaminen suoritettiin 100 tulosta kerralla `.json`-muotoon. OpenAlex:in tulokset haettiin 200 tulosta kerralla `.json`-muotoon.

`.xml`- ja `.json`-muotoiset hakutulokset yhdistettiin ja käännettiin hakukohtaisesti taulukkomuotoon Microsoft Excel -ohjelmassa *Power Query* -toiminnolla.

Näiden lisäksi haimme käsin seuraavista organisaatiosivuista:

| Kohde                                             | Hakuajankohta | Osoite                                                                                                             | Tulosmäärä |
|---------------------------------------------------|---------------|--------------------------------------------------------------------------------------------------------------------|------------|
| Pelastusopiston julkaisusarja A: Oppimateriaalit  | 5.1.2023      | <https://www.pelastusopisto.fi/kirjasto-ja-tietopalvelut/julkaisut-ja-aineistot/a-julkaisusarja-oppimateriaalit/>  | 0          |
| Pelastusopiston julkaisusarja B: Tutkimusraportit | 5.1.2023      | <https://www.pelastusopisto.fi/kirjasto-ja-tietopalvelut/julkaisut-ja-aineistot/B-julkaisusarja-tutkimusraportit/> | 2          |
| Pelastusopiston julkaisusarja D: Muut julkaisut   | 5.1.2023      | <https://www.pelastusopisto.fi/kirjasto-ja-tietopalvelut/julkaisut-ja-aineistot/D-julkaisusarja-muut-julkaisut/>   | 1          |
| Pelastusopiston muut koulutusmateriaalit          | 5.1.2023      | <https://www.pelastusopisto.fi/kirjasto-ja-tietopalvelut/julkaisut-ja-aineistot/muut-koulutusmateriaalit/>         | 0          |
| SPEK:in julkaisut                                 | 8.1.2023      | <https://www.spek.fi/vaikuttaminen/tutkimukset/julkaisut/>                                                         | 2          |

: Haku 1:n suoritetut organisaatiosivuhaut {#tbl-haku1-organisaatiosivut}

## PRISMA-kulkukaavio {#sec-haku1-prisma}

Hakutulosten seulonta tuotti seuraavan PRISMA-protokollan mukaisen kulkukaavion:

::: panel-tabset
## Tietokannat ja rekisterit

```{r}
#| label: fig-haku1-prisma-tietokannat
#| fig-cap: "PRISMA-kulkukaavio, tietokannat ja rekisterit, haku 1"
#| eval: true
#| code-summary: "Kuvion piirtäminen"

labels <- c(
  "Tunnistetut kohteet",
  "Kaksoiskappaleet poistettu ennen seulontaa",
  "Seulotut kohteet",
  "Poisseulotut kohteet",
  "Haettavat kohteet",
  "Hakematta jääneet kohteet",
  "Tarkistetut kohteet",
  "Poistetut kohteet",
  "Sisällytetyt kohteet"
)

counts <- c(562, 537, 24, 23, 1)

flow_exclusions(
  incl_counts = counts,
  total_label = labels[1],
  incl_labels = labels[c(3, 5, 7, 9)],
  excl_labels = labels[c(2, 4, 6, 8)], 
  percent_of_total = TRUE,
  percent_of_prev = FALSE,
  show_count = TRUE,
  font_size = 14)

```

## Muut lähteet

```{r}
#| label: fig-haku1-prisma-muut
#| fig-cap: "PRISMA-kulkukaavio, muut lähteet, haku 1"
#| eval: true
#| code-summary: "Kuvion piirtäminen"

labels <- c(
  "Tunnistetut kohteet",
  "Kaksoiskappaleet poistettu ennen seulontaa",
  "Haettavat kohteet",
  "Hakematta jääneet kohteet",
  "Tarkistetut kohteet",
  "Poistetut kohteet",
  "Sisällytetyt kohteet"
)

counts <- c(5, 5, 5, 1)

flow_exclusions(
  incl_counts = counts,
  total_label = labels[1],
  incl_labels = labels[c(3, 5, 7)],
  excl_labels = labels[c(2, 4, 6)], 
  percent_of_total = TRUE,
  percent_of_prev = FALSE,
  show_count = TRUE,
  font_size = 14)

```
:::

## Kokotekstin pohjalta poistetut tutkimukset ja syyt {#sec-haku1-poistetut}

Seulonnan jälkeen poistettuja tutkimusjulkaisuja oli yhteensä 26 kappaletta. @tbl-haku1-poistetut sisältää jokaisen julkaisun poistosyyn. Syyt ovat listattuna ensisijaisen syyn mukaan. Teimme päätöksen poisjättämisestä, jos vähintään yksi inkluusiokriteeri ei täyttynyt.

| Kohde             | Syy(t) poistoon                                                           |
|-------------------|---------------------------------------------------------------------------|
| @ariza-montes2015 | Väärä maantieteellinen sijainti                                           |
| @beck2023         | Väärä maantieteellinen sijainti, väärä kohderyhmä, ei-empiirinen tutkimus |
| @blondin2014      | Väärä julkaisutyyppi                                                      |
| @brown2021        | Väärä maantieteellinen sijainti                                           |
| @caldwell2010     | Ei-empiirinen tutkimus                                                    |
| @cohen2023        | Väärä tutkimusaihe, väärä maantieteellinen sijainti                       |
| @eskelinen2020    | Väärä tutkimusaihe                                                        |
| @haikonen2016     | Väärä tutkimusaihe                                                        |
| @innstrand2010    | Väärä tutkimusaihe, väärä maantieteellinen sijainti, väärä kohderyhmä     |
| @keiski2018       | Väärä julkaisutyyppi                                                      |
| @khoshakhlagh2021 | Väärä tutkimusaihe, väärä maantieteellinen sijainti                       |
| @koski2019        | Väärä tutkimusaihe                                                        |
| @mamen2013        | Väärä tutkimusaihe, väärä maantieteellinen sijainti                       |
| @menzel2015       | Ei-empiirinen tutkimus                                                    |
| @ojala2016        | Väärä julkaisutyyppi                                                      |
| @papazoglou2017   | Väärä tutkimusaihe, ei-empiirinen tutkimus                                |
| @polavieja2012    | Väärä tutkimusaihe                                                        |
| @punakallio2014   | Väärä tutkimusaihe                                                        |
| @puustinen2019    | Väärä kohderyhmä                                                          |
| @pelastus2021     | Väärä tutkimusaihe[^haku1-1]                                              |
| @saal2021         | Väärä tutkimusaihe, väärä kohderyhmä                                      |
| @salminen2019     | Väärä kohderyhmä                                                          |
| @stefanowski2023  | Väärä tutkimusaihe, väärä maantieteellinen sijainti                       |
| @tolonen2021      | Väärä tutkimusaihe                                                        |
| @uusitalo2018     | Ei-empiirinen tutkimus                                                    |
| @vähäsantanen2019 | Väärä tutkimusaihe                                                        |

: Haku 1:n poistetut kohteet syineen {#tbl-haku1-poistetut}

[^haku1-1]: Teos on vuosikirja. Kävimme erikseen läpi teoksen julkaisujen otsikot ja abstraktit, eivätkä ne läpäisseet seulontaa.

## Valitut tutkimusjulkaisut {#sec-haku1-valitut}

Haun pohjalta valittiin kaksi tutkimusjulkaisua. Yksi lähde sisältyi hakuprosessissa ja yksi lisättiin muista lähteistä. Tutkimusjulkaisut ovat:

-   @eskelinen2017 "Miksi palokuntatoiminta hiipuu tai viriää?".

-   @sisäministeriö2021 "Pelastusalan tasa-arvon ja yhdenvertaisuuden toimintaohjelma".
