# Haku 6 {#sec-haku-6}

Haku 6 seurasi seuraavia inkluusiokriteerejä:

-   Julkaisuaika: 1.1.2010 - 30.9.2023

-   Metodologia: Empiirinen tutkimus laajasti ymmärrettynä (kvalitatiiviset ja kvantitatiiviset tutkimusasetelmat, toimintatutkimukset joissa kerätään tutkimustietoa, monimenetelmälliset asetelmat)

-   Kohderyhmä: Pelastustoimi ja ensihoito

-   Maantiede: Eurooppa, pois lukien Suomi ja Ahvenanmaa

-   Kieli: Englanti

-   Aineistotyyppi: Vertaisarvioidut tutkimusraportit

Haku suoritettiin seuraavissa tietolähteissä:

+-----------------------------------------+------------------------------------+
| Tietokanta                              | Hakukone (jos eri kuin tietokanta) |
+=========================================+====================================+
| Scopus                                  |                                    |
+-----------------------------------------+------------------------------------+
| Web of Science Core Collection          | Web of Science                     |
+-----------------------------------------+------------------------------------+
| MEDLINE                                 | Web of Science                     |
+-----------------------------------------+------------------------------------+
| Ebook Central                           | ProQuest                           |
+-----------------------------------------+------------------------------------+
| Social Science Premium Collection       | ProQuest                           |
+-----------------------------------------+------------------------------------+
| Bielefeld Academic Search Engine (BASE) |                                    |
+-----------------------------------------+------------------------------------+
| OpenAlex                                |                                    |
+-----------------------------------------+------------------------------------+

: Haku 6:n tietolähteet {#tbl-haku6-tietolahteet}

## Hakulausekkeet ja tulosten lataaminen {#sec-haku6-hakulausekkeet}

Alla olevassa taulukossa esiintyy hakujen suorituspäivämäärät, hakusanat ja hakukonekohtaiset rajaukset sekä osumat.

+---------+-------------------------------------------------------------+----------------+-----------------------------+-------------+----------------------------------------------------------------+
| Koodi   | Hakukone (tietokannat suluissa)                             | Haku-ajankohta | Julkaisujen ajankohtarajaus | Tulos-määrä | Haun jälkeiset rajaukset                                       |
+=========+=============================================================+================+=============================+=============+================================================================+
| H6_1    | Scopus                                                      | 19.12.2023     | 2010-2023                   | 701         | Tyyppi: Article, Book, Book Chapter NOT Conference Proceedings |
|         |                                                             |                |                             |             |                                                                |
|         |                                                             |                |                             |             | Kieli: Englanti                                                |
|         |                                                             |                |                             |             |                                                                |
|         |                                                             |                |                             |             | Maat: Eurooppalaiset maat[^haku6-1]                            |
+---------+-------------------------------------------------------------+----------------+-----------------------------+-------------+----------------------------------------------------------------+
| H6_2    | Web of Science (WoS Core Collection)                        | 19.12.2023     | 1.1.2023 - 30.9.2023        | 403         | Tyyppi: Article, Book, Book Chapter                            |
|         |                                                             |                |                             |             |                                                                |
|         |                                                             |                |                             |             | Kieli: Englanti                                                |
|         |                                                             |                |                             |             |                                                                |
|         |                                                             |                |                             |             | Maat: Eurooppalaiset maat[^haku6-2]                            |
+---------+-------------------------------------------------------------+----------------+-----------------------------+-------------+----------------------------------------------------------------+
| H6_3    | Web of Science (MEDLINE)                                    | 19.12.2023     | 2010 - 2023                 | 1666        | Tyyppi: Journal Article                                        |
|         |                                                             |                |                             |             |                                                                |
|         |                                                             |                |                             |             | Kieli: Englanti                                                |
+---------+-------------------------------------------------------------+----------------+-----------------------------+-------------+----------------------------------------------------------------+
| H6_4    | ProQuest (Ebook Central, Social Science Premium Collection) | 20.12.2023     | 1.1.2010 - 30.9.2023        | 514         | Vertaisarvioitu: Kyllä                                         |
|         |                                                             |                |                             |             |                                                                |
|         |                                                             |                |                             |             | Lähdetyyppi: Scholarly Articles                                |
|         |                                                             |                |                             |             |                                                                |
|         |                                                             |                |                             |             | Tyyppi: Article, Case Study, Undefined                         |
|         |                                                             |                |                             |             |                                                                |
|         |                                                             |                |                             |             | Kieli: Englanti                                                |
|         |                                                             |                |                             |             |                                                                |
|         |                                                             |                |                             |             | Maat: Eurooppalaiset maat[^haku6-3]                            |
+---------+-------------------------------------------------------------+----------------+-----------------------------+-------------+----------------------------------------------------------------+
| H6_5    | BASE                                                        | 20.12.2023     | 2010 - 2023                 | 159         | Tyyppi: Book, Article contribution                             |
|         |                                                             |                |                             |             |                                                                |
|         |                                                             |                |                             |             | Kieli: Englanti                                                |
|         |                                                             |                |                             |             |                                                                |
|         |                                                             |                |                             |             | Maat: Eurooppa[^haku6-4]                                       |
+---------+-------------------------------------------------------------+----------------+-----------------------------+-------------+----------------------------------------------------------------+
| H6_6    | OpenAlex                                                    | 20.12.2023     | 1.1.2010 - 30.9.2023        | 1049        | Tyyppi: Journal Article, Monograph, Report                     |
+---------+-------------------------------------------------------------+----------------+-----------------------------+-------------+----------------------------------------------------------------+

: Haku 6:n toteutetut haut {#tbl-haku6-toteutetut-haut}

[^haku6-1]: Yhdistyneet kuningaskunnat, Undefined, Hollanti, Italia, Espanja, Ruotsi, Saksa, Sveitsi, Belgia, Norja, Tanska, Suomi, Portugal, Irlanti, Kreikka, Itävalta, Puola, Tsekki, Unkari, Romania, Luxembourg, Latvia, Georgia, Slovenia, Serbia, Venäjä, Liettua, Islanti, Grönlanti, Viro, Kypros, Kroatia ja Armenia. "Suomi" oli virheellisesti lisätty ja mahdolliset tulokset siten poistettu myöhemmässä vaiheessa hakua.

[^haku6-2]: Englanti, Hollanti, Turkki (kahdella kirjoitusmuodolla), Ruotsi, Espanja, Italia, Saksa, Sveitsi, Ranska, Tanska, Skotlanti, Wales, Belgia, Norja, Tsekki, Irlanti, Kreikka, Portugali, Itävalta, Romania, Pohjois-Irlanti, Puola, Bulgaria, Kypros, Unkari, Luxembourg, Venäjä, Slovakia ja Slovenia.

[^haku6-3]: Yhdistyneet kuningaskunnat, Englanti, Eurooppa, Italia, Hollanti, Saksa, Ranska, Espanja, Ruotsi, Sveitsi, Wales, Tanska, Suomi, Norja, Portugali, Belgia, Irlanti, Skotlanti, Georgia, Kreikka ja Itävalta. "Suomi" oli virheellisesti lisätty ja mahdolliset tulokset siten poistettu myöhemmässä vaiheessa hakua.

[^haku6-4]: BASE:n oma rajaus.

Jokaisen haun hakulausekkeet ovat listattuna alla hakukoodeittain (ks. @tbl-haku6-toteutetut-haut). Paina osa-hakua vastaavaa koodia nähdäksesi kunkin haun hakulausekkeen. Voit kopioida lausekkeen sellaisenaan leikepöydällesi painamalla kopiointikuvaketta avatun hakulausekkeen yläoikeassa nurkassa.

```{r}
#| code-summary: "Haku H6_1"
TITLE-ABS-KEY ( ( "fire rescue*" OR "fire*fighter*" OR "rescue service*" OR "emergency respon*" OR "emergency personnel" OR {medic} OR "emergency medic*" OR ambulance ) AND ( discriminat* OR harass* OR violen* OR "improper behavior" OR equali* OR equit* ) ) AND ( PUBYEAR < 2024 AND PUBYEAR > 2009 ) AND ( DOCTYPE ( ar ) OR DOCTYPE ( bk ) OR DOCTYPE ( ch ) ) AND NOT SRCTYPE ( p ) AND ( LIMIT-TO ( LANGUAGE , "English" ) ) AND ( LIMIT-TO ( AFFILCOUNTRY , "United Kingdom" ) OR LIMIT-TO ( AFFILCOUNTRY , "Undefined" ) OR LIMIT-TO ( AFFILCOUNTRY , "Netherlands" ) OR LIMIT-TO ( AFFILCOUNTRY , "Italy" ) OR LIMIT-TO ( AFFILCOUNTRY , "Spain" ) OR LIMIT-TO ( AFFILCOUNTRY , "Sweden" ) OR LIMIT-TO ( AFFILCOUNTRY , "France" ) OR LIMIT-TO ( AFFILCOUNTRY , "Turkey" ) OR LIMIT-TO ( AFFILCOUNTRY , "Germany" ) OR LIMIT-TO ( AFFILCOUNTRY , "Switzerland" ) OR LIMIT-TO ( AFFILCOUNTRY , "Belgium" ) OR LIMIT-TO ( AFFILCOUNTRY , "Norway" ) OR LIMIT-TO ( AFFILCOUNTRY , "Denmark" ) OR LIMIT-TO ( AFFILCOUNTRY , "Finland" ) OR LIMIT-TO ( AFFILCOUNTRY , "Portugal" ) OR LIMIT-TO ( AFFILCOUNTRY , "Ireland" ) OR LIMIT-TO ( AFFILCOUNTRY , "Greece" ) OR LIMIT-TO ( AFFILCOUNTRY , "Austria" ) OR LIMIT-TO ( AFFILCOUNTRY , "Poland" ) OR LIMIT-TO ( AFFILCOUNTRY , "Czech Republic" ) OR LIMIT-TO ( AFFILCOUNTRY , "Hungary" ) OR LIMIT-TO ( AFFILCOUNTRY , "Romania" ) OR LIMIT-TO ( AFFILCOUNTRY , "Luxembourg" ) OR LIMIT-TO ( AFFILCOUNTRY , "Latvia" ) OR LIMIT-TO ( AFFILCOUNTRY , "Georgia" ) OR LIMIT-TO ( AFFILCOUNTRY , "Slovenia" ) OR LIMIT-TO ( AFFILCOUNTRY , "Serbia" ) OR LIMIT-TO ( AFFILCOUNTRY , "Russian Federation" ) OR LIMIT-TO ( AFFILCOUNTRY , "Lithuania" ) OR LIMIT-TO ( AFFILCOUNTRY , "Iceland" ) OR LIMIT-TO ( AFFILCOUNTRY , "Greenland" ) OR LIMIT-TO ( AFFILCOUNTRY , "Estonia" ) OR LIMIT-TO ( AFFILCOUNTRY , "Cyprus" ) OR LIMIT-TO ( AFFILCOUNTRY , "Croatia" ) OR LIMIT-TO ( AFFILCOUNTRY , "Armenia" ) )
```

```{r}
#| code-summary: "Haku H6_2"
((TS=(("fire rescue*" OR "fire$fighter*" OR "rescue service*" OR "emergency respon*" OR "emergency personnel" OR "medic" OR "emergency medic*" OR ambulance) AND (discriminat* OR harass* OR violen* OR "improper behavior" OR equali* OR equit*))) AND DOP=(2010-01-01/2023-09-30)) AND DT=(Article OR Book OR Book Chapter)
```

```{r}
#| code-summary: "Haku H6_3"
(((((TS=(("fire rescue*" OR "fire$fighter*" OR "rescue service*" OR "emergency respon*" OR "emergency personnel" OR "medic" OR "emergency medic*" OR ambulance) AND (discriminat* OR harass* OR violen* OR "improper behavior" OR equali* OR equit*)))) AND LA=(English)) AND DT=(Classical Article OR Clinical Study OR Comparative Study OR Controlled Clinical Trial OR Equivalence Trial OR Journal Article OR Observational Study OR Personal Narrative OR Personal Narratives OR Pragmatic Clinical Trial OR Twin Study OR Validation Studies OR Validation Study))) AND PY=(2010-2023)
```

```{r}
#| code-summary: "Haku H6_4"
(TIABSU(("fire rescue*" OR "fire?fighter*" OR "rescue service*" OR "emergency respon*" OR "emergency personnel" OR "medic" OR "emergency medic*" OR ambulance) AND (discriminat* OR harass* OR violen* OR "improper behavio?r" OR equali* OR equit*)) AND PEER(yes) AND PUBDATE(20100101-20230930)) AND (location.exact("United Kingdom UK" OR "England" OR "Europe" OR "Italy" OR "Netherlands" OR "Germany" OR "France" OR "Spain" OR "Sweden" OR "Switzerland" OR "Wales" OR "Denmark" OR "Finland" OR "Norway" OR "Portugal" OR "Belgium" OR "Ireland" OR "Scotland" OR "Georgia" OR "Greece" OR "Austria") AND at.exact("Article" OR "Case Study" OR "Undefined") AND la.exact("ENG") AND stype.exact("Scholarly Journals"))
```

```{r}
#| code-summary: "Haku H6_5"
("fire rescue*" OR fire*fighter* OR "rescue service*" OR "emergency respon*" OR "emergency personnel" OR "medic" OR "emergency medic*" OR "ambulance") AND (discriminat* OR harass* OR violen* OR "improper behavio*r" OR "equali*" OR equit*)
```

```{r}
#| code-summary: "Haku H6_6"
https://api.openalex.org/works?search=("fire rescue" OR firefighter OR "rescue service" OR "emergency respon" OR "emergency personnel" OR "emergency medic" OR "ambulance") AND (discriminat OR harass OR violen OR "improper behavior" OR equali OR "non-discriminat" OR equit)&filter=from_publication_date:2010-01-01,to_publication_date:2023-09-30,type_crossref:journal-article|monograph|report&per_page=200&select=title,publication_year,doi&page=1
```

OpenAlex:in kohdalla tulokset haettiin API-menettelyllä. Maksimitulosten määrä per sivu oli 200 dokumentaation mukaan, joten haku toteutettiin kuusi kertaa nostaen `&page=X` -numeroa jokaisen kerran yhdellä.

Tulokset ladattiin ensisijaisesti `.csv`- tai `.xlsx`-muotoon jos mahdollista (Scopus, Web of Science ja ProQuest). BASE:n kohdalla lataaminen suoritettiin 100 tulosta kerralla `.json`-muotoon. OpenAlex:in tulokset haettiin 200 tulosta kerralla `.json`-muotoon.

`.xml`- ja `.json`-muotoiset hakutulokset yhdistettiin ja käännettiin hauittain taulukkomuotoon Microsoft Excel -ohjelmassa *Power Query* -toiminnolla.

## PRISMA-kulkukaavio

Hakutulosten seulonta tuotti seuraavan PRISMA-protokollan mukaisen kulkukaavion:

::: panel-tabset
## Tietokannat ja rekisterit

```{r}
#| eval: true
library("PRISMAstatement")

labels <- c(
  "Tunnistetut kohteet",
  "Kaksoiskappaleet poistettu ennen seulontaa",
  "Seulotut kohteet",
  "Poisseulotut kohteet",
  "Haettavat kohteet",
  "Hakematta jääneet kohteet",
  "Tarkistetut kohteet",
  "Poistetut kohteet",
  "Sisällytetyt kohteet"
)

counts <- c(4492, 3420, 137, 119, 32)

flow_exclusions(
  incl_counts = counts,
  total_label = labels[1],
  incl_labels = labels[c(3, 5, 7, 9)],
  excl_labels = labels[c(2, 4, 6, 8)], 
  percent_of_total = TRUE,
  percent_of_prev = FALSE,
  show_count = TRUE,
  font_size = 14)
```
:::

## Kokotekstin pohjalta poistetut tutkimukset ja syyt

Seulonnan jälkeen poistettuja tutkimusjulkaisuja oli yhteensä 89 kappaletta. @tbl-haku6-poistetut sisältää jokaisen julkaisun poistosyyn. Syyt ovat listattuna ensisijaisen syyn mukaan. Teimme päätöksen poisjättämisestä, jos vähintään yksi inkluusiokriteeri ei täyttynyt.

+-------------------------+-----------------------------------------------------------------------+
| Kohde                   | Syy(t) poistoon                                                       |
+=========================+=======================================================================+
| @abbott2023             | Ei-empiirinen tutkimus                                                |
+-------------------------+-----------------------------------------------------------------------+
| @allen2020              | Väärä maantieteellinen sijainti                                       |
+-------------------------+-----------------------------------------------------------------------+
| @ariza-montes2015       | Väärä kohderyhmä                                                      |
+-------------------------+-----------------------------------------------------------------------+
| @basting2023            | Väärä maantieteellinen sijainti                                       |
+-------------------------+-----------------------------------------------------------------------+
| @bentley2016            | Väärä maantieteellinen sijainti                                       |
+-------------------------+-----------------------------------------------------------------------+
| @bigham2014             | Väärä maantieteellinen sijainti                                       |
+-------------------------+-----------------------------------------------------------------------+
| @boyle2017              | Väärä maantieteellinen sijainti                                       |
+-------------------------+-----------------------------------------------------------------------+
| @byron2018              | Ei-empiirinen tutkimus                                                |
+-------------------------+-----------------------------------------------------------------------+
| @cetin2019              | Väärä kohderyhmä                                                      |
+-------------------------+-----------------------------------------------------------------------+
| @chazel2023             | Väärä kohderyhmä                                                      |
+-------------------------+-----------------------------------------------------------------------+
| @clevelandmanchanda2020 | Väärä kohderyhmä                                                      |
+-------------------------+-----------------------------------------------------------------------+
| @copeland2017           | Väärä kohderyhmä, väärä maantieteellinen sijainti                     |
+-------------------------+-----------------------------------------------------------------------+
| @dinhof2023             | Väärä tutkimusaihe                                                    |
+-------------------------+-----------------------------------------------------------------------+
| @donald2023             | Väärä kohderyhmä                                                      |
+-------------------------+-----------------------------------------------------------------------+
| @drew2018               | Ei-empiirinen tutkimus                                                |
+-------------------------+-----------------------------------------------------------------------+
| @dye2020                | Väärä kohderyhmä                                                      |
+-------------------------+-----------------------------------------------------------------------+
| @ericson2014            | Väärä tutkimusaihe                                                    |
+-------------------------+-----------------------------------------------------------------------+
| @foghammar2016          | Väärä kohderyhmä                                                      |
+-------------------------+-----------------------------------------------------------------------+
| @furin2015              | Väärä maantieteellinen sijainti                                       |
+-------------------------+-----------------------------------------------------------------------+
| @geoffrion2020          | Väärä kohderyhmä, ei-empiirinen tutkimus                              |
+-------------------------+-----------------------------------------------------------------------+
| @germain2023            | Väärä tutkimusaihe                                                    |
+-------------------------+-----------------------------------------------------------------------+
| @gómez-gutiérrez2014    | Väärä kohderyhmä                                                      |
+-------------------------+-----------------------------------------------------------------------+
| @gormley2016            | Väärä maantieteellinen sijainti                                       |
+-------------------------+-----------------------------------------------------------------------+
| @graham2021             | Väärä kohderyhmä, väärä maantieteellinen sijainti                     |
+-------------------------+-----------------------------------------------------------------------+
| @greenslade2020         | Väärä kohderyhmä                                                      |
+-------------------------+-----------------------------------------------------------------------+
| @grip2016               | Ei-empiirinen tutkimus                                                |
+-------------------------+-----------------------------------------------------------------------+
| @harrison2019           | Ei-empiirinen tutkimus                                                |
+-------------------------+-----------------------------------------------------------------------+
| @hassankhani2018        | Väärä maantieteellinen sijainti                                       |
+-------------------------+-----------------------------------------------------------------------+
| @hazell2021             | Väärä tutkimusaihe                                                    |
+-------------------------+-----------------------------------------------------------------------+
| @healy2011              | Väärä kohderyhmä                                                      |
+-------------------------+-----------------------------------------------------------------------+
| @hom2017                | Väärä maantieteellinen sijainti                                       |
+-------------------------+-----------------------------------------------------------------------+
| @hosseinikia2018        | Väärä maantieteellinen sijainti                                       |
+-------------------------+-----------------------------------------------------------------------+
| @jacobson2022           | Väärä kohderyhmä                                                      |
+-------------------------+-----------------------------------------------------------------------+
| @jakubowski2021         | Väärä tutkimusaihe                                                    |
+-------------------------+-----------------------------------------------------------------------+
| @jamieson2016           | Väärä tutkimusaihe, väärä kohderyhmä, väärä maantieteellinen sijainti |
+-------------------------+-----------------------------------------------------------------------+
| @jung2020               | Väärä kohderyhmä, ei-empiirinen tutkimus                              |
+-------------------------+-----------------------------------------------------------------------+
| @kaeser2018             | Väärä kohderyhmä                                                      |
+-------------------------+-----------------------------------------------------------------------+
| @kaltiso2021            | Väärä kohderyhmä, väärä maantieteellinen sijainti                     |
+-------------------------+-----------------------------------------------------------------------+
| @kang2022               | Väärä maantieteellinen sijainti                                       |
+-------------------------+-----------------------------------------------------------------------+
| @karaeminogullari2018   | Väärä kohderyhmä                                                      |
+-------------------------+-----------------------------------------------------------------------+
| @kline2019              | Väärä kohderyhmä                                                      |
+-------------------------+-----------------------------------------------------------------------+
| @koeppel2022            | Väärä maantieteellinen sijainti                                       |
+-------------------------+-----------------------------------------------------------------------+
| @lamesoo2013            | Väärä kohderyhmä                                                      |
+-------------------------+-----------------------------------------------------------------------+
| @lever2019              | Ei-empiirinen tutkimus                                                |
+-------------------------+-----------------------------------------------------------------------+
| @li2010                 | Väärä kohderyhmä                                                      |
+-------------------------+-----------------------------------------------------------------------+
| @lu2020                 | Väärä kohderyhmä                                                      |
+-------------------------+-----------------------------------------------------------------------+
| @lu2020a                | Väärä kohderyhmä, väärä maantieteellinen sijainti                     |
+-------------------------+-----------------------------------------------------------------------+
| @maake2021              | Väärä kohderyhmä, väärä maantieteellinen sijainti                     |
+-------------------------+-----------------------------------------------------------------------+
| @maguire2018            | Ei-empiirinen tutkimus                                                |
+-------------------------+-----------------------------------------------------------------------+
| @maguire2017            | Väärä maantieteellinen sijainti                                       |
+-------------------------+-----------------------------------------------------------------------+
| @marco2019              | Ei-empiirinen tutkimus, väärä maantieteellinen sijainti               |
+-------------------------+-----------------------------------------------------------------------+
| @martínez-garcía2021    | Väärä kohderyhmä                                                      |
+-------------------------+-----------------------------------------------------------------------+
| @mendes2015             | Ei-empiirinen tutkimus                                                |
+-------------------------+-----------------------------------------------------------------------+
| @miró2010               | Väärä tutkimusaihe                                                    |
+-------------------------+-----------------------------------------------------------------------+
| @morken2016             | Väärä kohderyhmä                                                      |
+-------------------------+-----------------------------------------------------------------------+
| @morken2013             | Väärä kohderyhmä                                                      |
+-------------------------+-----------------------------------------------------------------------+
| @morken2015             | Väärä kohderyhmä                                                      |
+-------------------------+-----------------------------------------------------------------------+
| @morokuma2019           | Väärä maantieteellinen sijainti                                       |
+-------------------------+-----------------------------------------------------------------------+
| @murphy2015             | Ei-empiirinen tutkimus                                                |
+-------------------------+-----------------------------------------------------------------------+
| @murray2020             | Ei-empiirinen tutkimus                                                |
+-------------------------+-----------------------------------------------------------------------+
| @nikathil2017           | Väärä kohderyhmä, ei-empiirinen tutkimus                              |
+-------------------------+-----------------------------------------------------------------------+
| @nikolic2020            | Väärä kohderyhmä                                                      |
+-------------------------+-----------------------------------------------------------------------+
| @owusu-ansah2023        | Ei-empiirinen tutkimus                                                |
+-------------------------+-----------------------------------------------------------------------+
| @oztermeli2023          | Väärä kohderyhmä                                                      |
+-------------------------+-----------------------------------------------------------------------+
| @oztok2018              | Väärä kohderyhmä                                                      |
+-------------------------+-----------------------------------------------------------------------+
| @péculo-carrasco2021    | Väärä kohderyhmä                                                      |
+-------------------------+-----------------------------------------------------------------------+
| @perina2018             | Väärä kohderyhmä, väärä maantieteellinen sijainti                     |
+-------------------------+-----------------------------------------------------------------------+
| @pourshaikhian2016      | Ei-empiirinen tutkimus                                                |
+-------------------------+-----------------------------------------------------------------------+
| @powell2023             | Väärä maantieteellinen sijainti                                       |
+-------------------------+-----------------------------------------------------------------------+
| @punches2023            | Väärä kohderyhmä, väärä maantieteellinen sijainti                     |
+-------------------------+-----------------------------------------------------------------------+
| @ramacciati2016         | Ei-empiirinen tutkimus                                                |
+-------------------------+-----------------------------------------------------------------------+
| @ramacciati2015         | Väärä kohderyhmä                                                      |
+-------------------------+-----------------------------------------------------------------------+
| @ramacciati2018         | Väärä kohderyhmä                                                      |
+-------------------------+-----------------------------------------------------------------------+
| @ramacciati2019         | Väärä kohderyhmä                                                      |
+-------------------------+-----------------------------------------------------------------------+
| @ramacciati2020         | Väärä kohderyhmä, ei-empiirinen tutkimus                              |
+-------------------------+-----------------------------------------------------------------------+
| @ravioli2022            | Väärä kohderyhmä                                                      |
+-------------------------+-----------------------------------------------------------------------+
| @reißmann2023           | Väärä kohderyhmä                                                      |
+-------------------------+-----------------------------------------------------------------------+
| @schneider2018          | Väärä kohderyhmä, ei-empiirinen tutkimus                              |
+-------------------------+-----------------------------------------------------------------------+
| @snavely2021            | Väärä kohderyhmä, väärä maantieteellinen sijainti                     |
+-------------------------+-----------------------------------------------------------------------+
| @somville2016           | Väärä kohderyhmä                                                      |
+-------------------------+-----------------------------------------------------------------------+
| @taylor2015             | Väärä maantieteellinen sijainti                                       |
+-------------------------+-----------------------------------------------------------------------+
| @taylor2016             | Väärä maantieteellinen sijainti                                       |
+-------------------------+-----------------------------------------------------------------------+
| @taylor2019             | Väärä maantieteellinen sijainti                                       |
+-------------------------+-----------------------------------------------------------------------+
| @touriel2021            | Väärä maantieteellinen sijainti                                       |
+-------------------------+-----------------------------------------------------------------------+
| @turkcuer2015           | Väärä kohderyhmä                                                      |
+-------------------------+-----------------------------------------------------------------------+
| @venesoja2020           | Väärä tutkimusaihe                                                    |
+-------------------------+-----------------------------------------------------------------------+
| @wankhade2016           | Väärä tutkimusaihe                                                    |
+-------------------------+-----------------------------------------------------------------------+
| @zeidan2022             | Väärä kohderyhmä, väärä maantieteellinen sijainti                     |
+-------------------------+-----------------------------------------------------------------------+
| @ziaei2018              | Väärä kohderyhmä, ei-empiirinen tutkimus                              |
+-------------------------+-----------------------------------------------------------------------+

: Haku 6:n poistetut kohteet syineen {#tbl-haku6-poistetut}

## Valitut tutkimusjulkaisut

Haun pohjalta valittiin 30 tutkimusjulkaisua. Julkaisut ovat:

-   @bambi2014 "Lateral Hostilities Among Nurses Employed in Intensive Care Units, Emergency Departments, Operating Rooms, and Emergency Medical Services: A National Survey in Italy"

-   @bernaldo-de-quirós2015 "Psychological consequences of aggression in pre-hospital emergency care: Cross sectional survey"

-   @blazeviciene2016 "Organisational Factors Influencing Job Performance of Ambulance Health Care Professionals: Cross-Sectional Survey in Lithuania"

-   @braun2021 "Association between the experience of violence and burnout among paramedics"

-   @çalikoglu2018 "Sexism, attitudes, and behaviors towards violence against women in medical emergency services workers in Erzurum, Turkey"

-   @çelebi2023 "Prevalence of anxiety and depression and associated factors among firefighters: a cross-sectional study in Turkey"

-   @coskuncenk2019 "An analysis of the exposure to violence and burnout levels of ambulance staff"

-   @credland2022 "Incidence and impact of incivility in paramedicine: a qualitative study"

-   @deniz2016 "Effect of exposure to violence on the development of burnoutsyndrome in ambulance staff"

-   @gümüssoy2021 "Relationship of knowledge about and attitudes towards violence with recognition of violence against women among health staff in pre-hospital emergency medical services"

-   @hamzaoglu2019 "Prevalence of Physical and Verbal Violence Against Health Care Workers in Turkey"

-   @jansson2016 "Agents for Change?: Gender Equality Efforts in the Swedish Rescue Services"

-   @johnsen2020 "Characteristics of aggressive incidents in emergency primary health care described by the Staff Observation Aggression Scale -- Revised Emergency (SOAS-RE)"

-   @klosiewicz2019 "Emergency healthcare providers perception of workplace dangers in the polish Emergency Medical Service: a multi-centre survey study"

-   @knor2020 "Qualitative Research of Violent Incidents Toward Young Paramedics in the Czech Republic"

-   @kowalczuk2017 "Patient aggression towards different professional groups of healthcare workers"

-   @leuchter2020 "Violence Against Emergency Service Workers"

-   @maguire2018a "International Survey of Violence Against EMS Personnel: Physical Violence Report"

-   @maguire2018b "Preventing EMS workplace violence: A mixed-methods analysis of insights from assaulted medics"

-   @newbury-birch2017 "A survey of paramedics and alcohol related work: ascertaining fear of and level of assault in the North East Ambulance Service"

-   @petzäll2011 "Threats and violence in the Swedish pre-hospital emergency care"

-   @savoy2021 "Self-Reported Violence Experienced by Swiss Prehospital Emergency Care Providers"

-   @schablon2022 "Risk of Burnout among Emergency Department Staff as a Result of Violence and Aggression from Patients and Their Relatives"

-   @shkatula2019 "Emergency Medicine: Problems of Violence and Safety at Work"

-   @sommovigo2022 "Italian version of the Victim Incivility Scale: First psychometric evaluations in a sample of emergency workers"

-   @stendahl2023 "'You have to live with some risk, it's part of the profession'. Specialist ambulance nurses' perceptions of assignments involving ongoing lethal violence"

-   @vandervelden2016 "Predictors of workplace violence among ambulance personnel: a longitudinal study"

-   @vanreemst2019 "Experiencing External Workplace Violence: Differences in Indicators Between Three Types of Emergency Responders"

-   @vanreemst2021 "Measuring and Modeling Exposure to External Workplace Aggression in Three Types of Emergency Responders"

-   @viking2022 "Experiences of exposure to workplace violence among ambulance personnel"
