# Haku 2 {#sec-haku-2}

Haku 2 seurasi seuraavia inkluusiokriteerejä:

-   Julkaisuaika: 1.1.2010 - 30.9.2023

-   Metodologia: Empiirinen tutkimus laajasti ymmärrettynä (kvalitatiiviset ja kvantitatiiviset tutkimusasetelmat, toimintatutkimukset joissa kerätään tutkimustietoa, monimenetelmälliset asetelmat)

-   Kohderyhmä: Pelastustoimi, pois lukien ensihoito

-   Maantiede: Suomi ja Ahvenanmaa

-   Kieli: Suomi, ruotsi ja englanti

-   Aineistotyyppi: Opinnäytteet

Haku suoritettiin seuraavissa tietolähteissä:

| Tietokanta                     | Korkeakoulu                                    |
|-----------------------------|-------------------------------------------|
| Theseus                        | Kaikki ammattikorkeakoulut                     |
| Aaltodoc                       | Aalto-yliopisto                                |
| E-thesis                       | Helsingin yliopisto                            |
| UEF eRepo                      | Itä-Suomen yliopisto                           |
| JYX                            | Jyväskylän yliopisto                           |
| Lauda                          | Lapin yliopisto                                |
| LUTPub                         | Lappeenrannan-Lahden teknillinen yliopisto LUT |
| Jultika[^haku2-1]              | Oulun yliopisto                                |
| DHanken                        | Svenska handelshögskolan Hanken                |
| Taju                           | Taideyliopisto                                 |
| Trepo                          | Tampereen yliopisto                            |
| UTUPub                         | Turun yliopisto                                |
| Osuva                          | Vaasan yliopisto                               |
| Doria                          | Åbo Akademi, Maanpuolustuskorkeakoulu          |
| Pelastusopiston verkkokirjasto | Pelastusopiston AMK-opinnäytteet               |

: Haku 2:n tietolähteet {#tbl-haku2-tietolahteet}

[^haku2-1]: Jultika-arkiston käyttö päättyi 28.11.2023 ja korvattiin OuluREPO-arkistolla. Koska vaihto tapahtui julkaisuaikakriteerimme jälkeen, Jultikan tiedot pitäisi sisältää samat kuin OuluREPO:n tiedot. Vaihdon ei siten pitäisi vaikuttaa kirjallisuuskatsauksen tuloksiin. Lisätietoja: <https://www.oulu.fi/fi/uutiset/oulurepo-julkaisuarkisto-korvaa-jultikan> (haettu 24.1.2024).

## Hakulausekkeet ja tulosten lataaminen

Alla olevassa taulukossa esitetään hakujen suorituspäivämäärät, hakusanat ja hakukonekohtaiset rajaukset sekä osumat.

| Koodi    | Hakukone (tietokannat suluissa)  | Haku-ajankohta | Julkaisujen ajankohtarajaus | Tulos-määrä | Haun jälkeiset rajaukset                                        |
|------------|------------|------------|------------|------------|------------|
| H2_1_fi  | Theseus                          | 3.1.2024       | *Ei käytetty.*              | 3           | *Ei käytetty.*                                                  |
| H2_1_sw  | Theseus                          | 9.1.2024       | 2010-2024                   | 30          | *Ei käytetty.*                                                  |
| H2_1_en  | Theseus                          | 10.1.2024      | 2010-2024                   | 4           | *Ei käytetty.*                                                  |
| H2_2_fi  | Aaltodoc                         | 3.1.2024       | *Ei käytetty.*              | 0           | *Ei käytetty.*                                                  |
| H2_2_sw  | Aaltodoc                         | 9.1.2024       | 2010-2024                   | 2           | *Ei käytetty.*                                                  |
| H2_2_en  | Aaltodoc                         | 10.1.2024      | *Ei käytetty.*              | 0           | *Ei käytetty.*                                                  |
| H2_3_fi  | E-thesis                         | 3.1.2024       | *Ei käytetty.*              | 0           | Scope: Koko aineisto                                            |
| H2_3_sw  | E-thesis                         | 9.1.2024       | *Ei käytetty.*              | 0           | Scope: Väitöskirjat ja tutkielmat                               |
| H2_3_en  | E-thesis                         | 10.1.2024      | *Ei käytetty.*              | 0           | Scope: Väitöskirjat ja tutkielmat                               |
| H2_4_fi  | UEF eRepo                        | 3.1.2024       | *Ei käytetty.*              | 0           | *Ei käytetty.*                                                  |
| H2_4_sw  | UEF eRepo                        | 9.1.2024       | *Ei käytetty.*              | 0           | Scope: Opinnäytteet                                             |
| H2_4_en  | UEF eRepo                        | 10.1.2024      | *Ei käytetty.*              | 1           | Scope: Opinnäytteet                                             |
| H2_5_fi  | JYX                              | 3.1.2024       | *Ei käytetty.*              | 0           | *Ei käytetty.*                                                  |
| H2_5_sw  | JYX                              | 9.1.2024       | 2010-2024                   | 3           | *Ei käytetty.*                                                  |
| H2_5_en  | JYX                              | 10.1.2024      | 2010-2024                   | 0           | *Ei käytetty.*                                                  |
| H2_6_fi  | Lauda                            | 3.1.2024       | *Ei käytetty*               | 0           | *Ei käytetty.*                                                  |
| H2_6_sw  | Lauda                            | 9.1.2024       | 2010-2024                   | 1           | *Ei käytetty.*                                                  |
| H2_6_en  | Lauda                            | 10.1.2024      | 2010-2024                   | 0           | *Ei käytetty.*                                                  |
| H2_7_fi  | LUTPub                           | 3.1.2024       | *Ei käytetty.*              | 0           | *Ei käytetty.*                                                  |
| H2_7_sw  | LUTPub                           | 9.1.2024       | 2010-2024                   | 0           | *Ei käytetty.*                                                  |
| H2_7_en  | LUTPub                           | 10.1.2024      | 2010-2024                   | 0           | *Ei käytetty.*                                                  |
| H2_8_fi  | Jultika                          | 3.1.2024       | *Ei käytetty.*              | 0           | *Ei käytetty.*                                                  |
| H2_8_sw  | Jultika                          | 9.1.2024       | *Ei käytetty.*              | 0           | *Ei käytetty.*                                                  |
| H2_8_en  | Jultika                          | 10.1.2024      | *Ei käytetty.*              | 0           | *Ei käytetty.*                                                  |
| H2_9_fi  | DHanken                          | 3.1.2024       | *Ei käytetty.*              | 0           | Scope: DHanken Digital Repository of Hanken School of Economics |
| H2_9_sw  | DHanken                          | 9.1.2024       | 2010-2024                   | 1           | Scope: DHanken Digital Repository of Hanken School of Economics |
| H2_9_en  | DHanken                          | 10.1.2024      | 2010-2024                   | 0           | Scope: DHanken Digital Repository of Hanken School of Economics |
| H2_10_fi | Taju                             | 3.1.2024       | *Ei käytetty.*              | 0           | *Ei käytetty.*                                                  |
| H2_10_sw | Taju                             | 9.1.2024       | *Ei käytetty.*              | 0           | *Ei käytetty.*                                                  |
| H2_10_en | Taju                             | 10.1.2024      | *Ei käytetty.*              | 0           | *Ei käytetty.*                                                  |
| H2_11_fi | Trepo                            | 3.1.2024       | *Ei käytetty.*              | 0           | *Ei käytetty.*                                                  |
| H2_11_sw | Trepo                            | 9.1.2024       | 2010-2024                   | 2           | *Ei käytetty.*                                                  |
| H2_11_en | Trepo                            | 10.1.2024      | 2010-2024                   | 1           | *Ei käytetty.*                                                  |
| H2_12_fi | UTUPub                           | 3.1.2024       | *Ei käytetty.*              | 0           | *Ei käytetty.*                                                  |
| H2_12_sw | UTUPub                           | 9.1.2024       | 2010-2024                   | 1           | *Ei käytetty.*                                                  |
| H2_12_en | UTUPub                           | 10.1.2024      | 2010-2024                   | 0           | *Ei käytetty.*                                                  |
| H2_13_fi | Osuva                            | 3.1.2024       | *Ei käytetty.*              | 0           | *Ei käytetty.*                                                  |
| H2_13_sw | Osuva                            | 9.1.2024       | 2010-2024                   | 6           | *Ei käytetty.*                                                  |
| H2_13_en | Osuva                            | 10.1.2024      | 2010-2024                   | 0           | *Ei käytetty.*                                                  |
| H2_14_fi | Doria (Åbo Akademi)              | 3.1.2024       | *Ei käytetty.*              | 0           | Scope: Åbo Akademi                                              |
| H2_14_sw | Doria (Åbo Akademi)              | 9.1.2024       | 2010-2024                   | 13          | Scope: Åbo Akademi                                              |
| H2_14_en | Doria (Åbo Akademi)              | 10.1.2024      | 2010-2024                   | 1           | Scope: Åbo Akademi                                              |
| H2_15_fi | Doria (Maanpuolustuskorkeakoulu) | 3.1.2024       | *Ei käytetty.*              | 0           | Scope: Maanpuolustuskorkeakoulu                                 |
| H2_15_sw | Doria (Maanpuolustuskorkeakoulu) | 9.1.2024       | *Ei käytetty.*              | 0           | Scope: Maanpuolustuskorkeakoulu                                 |
| H2_15_en | Doria (Maanpuolustuskorkeakoulu) | 10.1.2024      | *Ei käytetty.*              | 0           | Scope: Maanpuolustuskorkeakoulu                                 |
| H2_16    | Pelastusopiston verkkokirjasto   | 5.1.2024       | *Ei käytetty*               | 5           | Aineistolaji: Opinnäytetyö                                      |

: Haku 2:n toteutetut haut {#tbl-haku2-toteutetut-haut}

Jokaisen haun hakulausekkeet ovat listattuna alla hakukoodeittain (ks. @tbl-haku2-toteutetut-haut). Paina osa-hakua vastaavaa koodia nähdäksesi kunkin haun hakulausekkeen. Voit kopioida lausekkeen sellaisenaan leikepöydällesi painamalla kopiointikuvaketta avatun hakulausekkeen yläoikeassa nurkassa.

```{r}
#| code-summary: "Haku H2_1_fi"
dc.title:((pelast* OR palo* OR sammut* OR hätäkesku*) AND (syrji* OR häirin* OR häirit* OR painost* OR pahoinpi* OR ahdistel* OR epäasialli* OR yhdenvertai* OR tasa-arvo* OR tasapuoli* OR tasavertai*))
```

```{r}
#| code-summary: "Haku H2_1_sw"
dc.title:("räddning*" OR "brand*" OR "släckning*" OR "nödcentral*") AND (diskriminer* OR trakasse* OR påtryck* OR våld* OR osaklig* OR opasslig* OR jämlik* OR jämställd*)
```

```{r}
#| code-summary: "Haku H2_1_en"
dc.title:(("fire rescue*" OR "fire?fighter*" OR "rescue service*" OR "emergency respon*" OR "emergency personnel") NOT ("medic")) AND (discriminat* OR harass* OR pressur* OR violen* OR improper behavio?r OR equal* OR equit*)
```

```{r}
#| code-summary: "Haku H2_2_fi"
dc.title:((pelast* OR palo* OR sammut* OR hätäkesku*) AND (syrji* OR häirin* OR häirit* OR painost* OR pahoinpi* OR ahdistel* OR epäasialli* OR yhdenvertai* OR tasa-arvo* OR tasapuoli* OR tasavertai*))
```

```{r}
#| code-summary: "Haku H2_2_sw"
dc.title:(räddning* OR brand* OR släckning* OR nödcentral*) AND (diskriminer* OR trakasse* OR påtryck* OR våld* OR osaklig* OR opasslig* OR jämlik* OR jämställd*)
```

```{r}
#| code-summary: "Haku H2_2_en"
dc.title:(("fire rescue*" OR "fire?fighter*" OR "rescue service*" OR "emergency respon*" OR "emergency personnel") NOT ("medic")) AND (discriminat* OR harass* OR pressur* OR violen* OR improper behavio?r OR equal* OR equit*)
```

```{r}
#| code-summary: "Haku H2_3_fi"
dc.title:((pelast* OR palo* OR sammut* OR hätäkesku*) AND (syrji* OR häirin* OR häirit* OR painost* OR pahoinpi* OR ahdistel* OR epäasialli* OR yhdenvertai* OR tasa-arvo* OR tasapuoli* OR tasavertai*))
```

```{r}
#| code-summary: "Haku H2_3_sw"
dc.title:("räddning*" OR "brand*" OR "släckning*" OR "nödcentral*") AND (diskriminer* OR trakasse* OR påtryck* OR våld* OR osaklig* OR opasslig* OR jämlik* OR jämställd*)
```

```{r}
#| code-summary: "Haku H2_3_en"
dc.title:(("fire rescue*" OR "fire?fighter*" OR "rescue service*" OR "emergency respon*" OR "emergency personnel") NOT ("medic")) AND (discriminat* OR harass* OR pressur* OR violen* OR improper behavio?r OR equal* OR equit*)
```

```{r}
#| code-summary: "Haku H2_4_fi"
dc.title:((pelast* OR palo* OR sammut* OR hätäkesku*) AND (syrji* OR häirin* OR häirit* OR painost* OR pahoinpi* OR ahdistel* OR epäasialli* OR yhdenvertai* OR tasa-arvo* OR tasapuoli* OR tasavertai*))
```

```{r}
#| code-summary: "Haku H2_4_sw"
dc.title:("räddning*" OR "brand*" OR "släckning*" OR "nödcentral*") AND (diskriminer* OR trakasse* OR påtryck* OR våld* OR osaklig* OR opasslig* OR jämlik* OR jämställd*)
```

```{r}
#| code-summary: "Haku H2_4_en"
dc.title:(("fire rescue*" OR "fire?fighter*" OR "rescue service*" OR "emergency respon*" OR "emergency personnel") NOT ("medic")) AND (discriminat* OR harass* OR pressur* OR violen* OR improper behavio?r OR equal* OR equit*)
```

```{r}
#| code-summary: "Haku H2_5_fi"
dc.title:((pelast* OR palo* OR sammut* OR hätäkesku*) AND (syrji* OR häirin* OR häirit* OR painost* OR pahoinpi* OR ahdistel* OR epäasialli* OR yhdenvertai* OR tasa-arvo* OR tasapuoli* OR tasavertai*))
```

```{r}
#| code-summary: "Haku H2_5_sw"
dc.title:(räddning* OR brand* OR släckning* OR nödcentral*) AND (diskriminer* OR trakasse* OR påtryck* OR våld* OR osaklig* OR opasslig* OR jämlik* OR jämställd*)
```

```{r}
#| code-summary: "Haku H2_5_en"
dc.title:(("fire rescue*" OR "fire fighter*" OR "rescue service*" OR "emergency respon*" OR "emergency personnel") NOT ("medic")) AND (discriminat* OR harass* OR pressur* OR violen* OR improper behavio?r OR equal* OR equit*)
```

```{r}
#| code-summary: "Haku H2_6_fi"
dc.title:((pelast* OR palo* OR sammut* OR hätäkesku*) AND (syrji* OR häirin* OR häirit* OR painost* OR pahoinpi* OR ahdistel* OR epäasialli* OR yhdenvertai* OR tasa-arvo* OR tasapuoli* OR tasavertai*))
```

```{r}
#| code-summary: "Haku H2_6_sw"
dc.title:(räddning* OR brand* OR släckning* OR nödcentral*) AND (diskriminer* OR trakasse* OR påtryck* OR våld* OR osaklig* OR opasslig* OR jämlik* OR jämställd*)
```

```{r}
#| code-summary: "Haku H2_6_en"
dc.title:(("fire rescue*" OR "fire?fighter*" OR "rescue service*" OR "emergency respon*" OR "emergency personnel") NOT ("medic")) AND (discriminat* OR harass* OR pressur* OR violen* OR improper behavio?r OR equal* OR equit*)
```

```{r}
#| code-summary: "Haku H2_7_fi"
dc.title:((pelast* OR palo* OR sammut* OR hätäkesku*) AND (syrji* OR häirin* OR häirit* OR painost* OR pahoinpi* OR ahdistel* OR epäasialli* OR yhdenvertai* OR tasa-arvo* OR tasapuoli* OR tasavertai*))
```

```{r}
#| code-summary: "Haku H2_7_sw"
dc.title:(räddning* OR brand* OR släckning* OR nödcentral*) AND (diskriminer* OR trakasse* OR påtryck* OR våld* OR osaklig* OR opasslig* OR jämlik* OR jämställd*)
```

```{r}
#| code-summary: "Haku H2_7_en"
dc.title:(("fire rescue*" OR "fire?fighter*" OR "rescue service*" OR "emergency respon*" OR "emergency personnel") NOT ("medic")) AND (discriminat* OR harass* OR pressur* OR violen* OR improper behavio?r OR equal* OR equit*)
```

```{r}
#| code-summary: "Haku H2_8_fi"
dc.title\:((pelast* OR palo* OR sammut* OR hätäkesku*) AND (syrji* OR häirin* OR häirit* OR painost* OR pahoinpi* OR ahdistel* OR epäasialli* OR yhdenvertai* OR tasa-arvo* OR tasapuoli* OR tasavertai*))

# HUOM: Jultika lisää kenoviivan automaattisesti kohdan "dc.title" jälkeen. Kenoviivan poisto ei vaikuta tuloksiin, ja kenoviiva tulee takaisin itsestään.
```

```{r}
#| code-summary: "Haku H2_8_sw"
dc.title\:("räddning*" OR "brand*" OR "släckning*" OR "nödcentral*") AND (diskriminer* OR trakasse* OR påtryck* OR våld* OR osaklig* OR opasslig* OR jämlik* OR jämställd*)

# HUOM: Jultika lisää kenoviivan automaattisesti kohdan "dc.title" jälkeen. Kenoviivan poisto ei vaikuta tuloksiin, ja kenoviiva tulee takaisin itsestään.
```

```{r}
#| code-summary: "Haku H2_8_en"
dc.title\:(("fire rescue*" OR "fire?fighter*" OR "rescue service*" OR "emergency respon*" OR "emergency personnel") NOT ("medic")) AND (discriminat* OR harass* OR pressur* OR violen* OR improper behavio?r OR equal* OR equit*)

# HUOM: Jultika lisää kenoviivan automaattisesti kohdan "dc.title" jälkeen. Kenoviivan poisto ei vaikuta tuloksiin, ja kenoviiva tulee takaisin itsestään.
```

```{r}
#| code-summary: "Haku H2_9_fi"
dc.title:((pelast* OR palo* OR sammut* OR hätäkesku*) AND (syrji* OR häirin* OR häirit* OR painost* OR pahoinpi* OR ahdistel* OR epäasialli* OR yhdenvertai* OR tasa-arvo* OR tasapuoli* OR tasavertai*))
```

```{r}
#| code-summary: "Haku H2_9_sw"
dc.title:(räddning* OR brand* OR släckning* OR nödcentral*) AND (diskriminer* OR trakasse* OR påtryck* OR våld* OR osaklig* OR opasslig* OR jämlik* OR jämställd*)
```

```{r}
#| code-summary: "Haku H2_9_en"
dc.title:(("fire rescue*" OR "fire?fighter*" OR "rescue service*" OR "emergency respon*" OR "emergency personnel") NOT ("medic")) AND (discriminat* OR harass* OR pressur* OR violen* OR improper behavio?r OR equal* OR equit*)
```

```{r}
#| code-summary: "Haku H2_10_fi"
dc.title:((pelast* OR palo* OR sammut* OR hätäkesku*) AND (syrji* OR häirin* OR häirit* OR painost* OR pahoinpi* OR ahdistel* OR epäasialli* OR yhdenvertai* OR tasa-arvo* OR tasapuoli* OR tasavertai*))
```

```{r}
#| code-summary: "Haku H2_10_sw"
dc.title:(räddning* OR brand* OR släckning* OR nödcentral*) AND (diskriminer* OR trakasse* OR påtryck* OR våld* OR osaklig* OR opasslig* OR jämlik* OR jämställd*)
```

```{r}
#| code-summary: "Haku H2_10_en"
dc.title:(("fire rescue*" OR "fire?fighter*" OR "rescue service*" OR "emergency respon*" OR "emergency personnel") NOT ("medic")) AND (discriminat* OR harass* OR pressur* OR violen* OR improper behavio?r OR equal* OR equit*)
```

```{r}
#| code-summary: "Haku H2_11_fi"
dc.title:((pelast* OR palo* OR sammut* OR hätäkesku*) AND (syrji* OR häirin* OR häirit* OR painost* OR pahoinpi* OR ahdistel* OR epäasialli* OR yhdenvertai* OR tasa-arvo* OR tasapuoli* OR tasavertai*))
```

```{r}
#| code-summary: "Haku H2_11_sw"
dc.title:(räddning* OR brand* OR släckning* OR nödcentral*) AND (diskriminer* OR trakasse* OR påtryck* OR våld* OR osaklig* OR opasslig* OR jämlik* OR jämställd*)
```

```{r}
#| code-summary: "Haku H2_11_en"
dc.title:(("fire rescue*" OR "fire?fighter*" OR "rescue service*" OR "emergency respon*" OR "emergency personnel") NOT ("medic")) AND (discriminat* OR harass* OR pressur* OR violen* OR improper behavio?r OR equal* OR equit*)
```

```{r}
#| code-summary: "Haku H2_12_fi"
dc.title:((pelast* OR palo* OR sammut* OR hätäkesku*) AND (syrji* OR häirin* OR häirit* OR painost* OR pahoinpi* OR ahdistel* OR epäasialli* OR yhdenvertai* OR tasa-arvo* OR tasapuoli* OR tasavertai*))
```

```{r}
#| code-summary: "Haku H2_12_sw"
dc.title:(räddning* OR brand* OR släckning* OR nödcentral*) AND (diskriminer* OR trakasse* OR påtryck* OR våld* OR osaklig* OR opasslig* OR jämlik* OR jämställd*)
```

```{r}
#| code-summary: "Haku H2_12_en"
dc.title:(("fire rescue*" OR "fire?fighter*" OR "rescue service*" OR "emergency respon*" OR "emergency personnel") NOT ("medic")) AND (discriminat* OR harass* OR pressur* OR violen* OR improper behavio?r OR equal* OR equit*)
```

```{r}
#| code-summary: "Haku H2_13_fi"
dc.title:((pelast* OR palo* OR sammut* OR hätäkesku*) AND (syrji* OR häirin* OR häirit* OR painost* OR pahoinpi* OR ahdistel* OR epäasialli* OR yhdenvertai* OR tasa-arvo* OR tasapuoli* OR tasavertai*))
```

```{r}
#| code-summary: "Haku H2_13_sw"
dc.title:(räddning* OR brand* OR släckning* OR nödcentral*) AND (diskriminer* OR trakasse* OR påtryck* OR våld* OR osaklig* OR opasslig* OR jämlik* OR jämställd*)
```

```{r}
#| code-summary: "Haku H2_13_en"
dc.title:(("fire rescue*" OR "fire?fighter*" OR "rescue service*" OR "emergency respon*" OR "emergency personnel") NOT ("medic")) AND (discriminat* OR harass* OR pressur* OR violen* OR improper behavio?r OR equal* OR equit*)
```

```{r}
#| code-summary: "Haku H2_14_fi"
dc.title:((pelast* OR palo* OR sammut* OR hätäkesku*) AND (syrji* OR häirin* OR häirit* OR painost* OR pahoinpi* OR ahdistel* OR epäasialli* OR yhdenvertai* OR tasa-arvo* OR tasapuoli* OR tasavertai*))
```

```{r}
#| code-summary: "Haku H2_14_sw"
dc.title:(räddning* OR brand* OR släckning* OR nödcentral*) AND (diskriminer* OR trakasse* OR påtryck* OR våld* OR osaklig* OR opasslig* OR jämlik* OR jämställd*)
```

```{r}
#| code-summary: "Haku H2_14_en"
dc.title:(("fire rescue*" OR "fire?fighter*" OR "rescue service*" OR "emergency respon*" OR "emergency personnel") NOT ("medic")) AND (discriminat* OR harass* OR pressur* OR violen* OR improper behavio?r OR equal* OR equit*)
```

```{r}
#| code-summary: "Haku H2_15_fi"
dc.title:((pelast* OR palo* OR sammut* OR hätäkesku*) AND (syrji* OR häirin* OR häirit* OR painost* OR pahoinpi* OR ahdistel* OR epäasialli* OR yhdenvertai* OR tasa-arvo* OR tasapuoli* OR tasavertai*))
```

```{r}
#| code-summary: "Haku H2_15_sw"
dc.title:(räddning* OR brand* OR släckning* OR nödcentral*) AND (diskriminer* OR trakasse* OR påtryck* OR våld* OR osaklig* OR opasslig* OR jämlik* OR jämställd*)
```

```{r}
#| code-summary: "Haku H2_15_en"
dc.title:(("fire rescue*" OR "fire?fighter*" OR "rescue service*" OR "emergency respon*" OR "emergency personnel") NOT ("medic")) AND (discriminat* OR harass* OR pressur* OR violen* OR improper behavio?r OR equal* OR equit*)
```

```{r}
#| code-summary: "Haku H2_16"
(pelast* OR palo* OR sammut* OR hätäkesku*) AND (syrji* OR häirin* OR häirit* OR painost* OR pahoinpi* OR ahdistel* OR epäasialli* OR yhdenvertai* OR tasa-arvo* OR tasapuoli* OR tasavertai*)
```

Inhimillisestä virheestä johtuen useista hauista jäi julkaisuajan suodatin sekä tietokantojen rajaus vain opinnäytetöihin pois käytöstä. Rajausten poissaolo kuitenkin vaikuttaa korkeintaan väärien positiivien nousussa, eikä tulosten määrä näytä ongelmalliselta tästä näkökulmasta.

Tulokset lisättiin Excel-taulukkoon käsin kyseisen haun suorittajan toimesta.

## PRISMA-kulkukaavio

Hakutulosten seulonta tuotti seuraavan PRISMA-protokollan mukaisen kulkukaavion:

::: panel-tabset
## Tietokannat ja rekisterit

```{r}
#| eval: true
library("PRISMAstatement")

labels <- c(
  "Tunnistetut kohteet",
  "Kaksoiskappaleet poistettu ennen seulontaa",
  "Seulotut kohteet",
  "Poisseulotut kohteet",
  "Haettavat kohteet",
  "Hakematta jääneet kohteet",
  "Tarkistetut kohteet",
  "Poistetut kohteet",
  "Sisällytetyt kohteet"
)

counts <- c(74, 73, 10, 10, 6)

flow_exclusions(
  incl_counts = counts,
  total_label = labels[1],
  incl_labels = labels[c(3, 5, 7, 9)],
  excl_labels = labels[c(2, 4, 6, 8)], 
  percent_of_total = TRUE,
  percent_of_prev = FALSE,
  show_count = TRUE,
  font_size = 14)
```

## Muut lähteet

```{r}
#| eval: true
library("PRISMAstatement")

labels <- c(
  "Tunnistetut kohteet",
  "Kaksoiskappaleet poistettu ennen seulontaa",
  "Haettavat kohteet",
  "Hakematta jääneet kohteet",
  "Tarkistetut kohteet",
  "Poistetut kohteet",
  "Sisällytetyt kohteet"
)

counts <- c(0, 0, 0, 0)

flow_exclusions(
  incl_counts = counts,
  total_label = labels[1],
  incl_labels = labels[c(3, 5, 7)],
  excl_labels = labels[c(2, 4, 6)], 
  percent_of_total = TRUE,
  percent_of_prev = FALSE,
  show_count = TRUE,
  font_size = 14)
```
:::

## Kokotekstin pohjalta poistetut tutkimukset ja syyt

Seulonnan jälkeen poistettuja tutkimusjulkaisuja oli yhteensä 4 kappaletta. @tbl-haku2-poistetut on jokaisen julkasun viittaus ja poistosyy(t). Syyt ovat listattuna ensisijaisen syyn mukaan. Päätös poisjättämisestä voitiin tehdä jos yksi inkluusiokriteeri ei täyttynyt, jolloin tutkimuksella voi olla muitakin syitä miksi sitä ei otettu mukaan katsauksen tuloksiin.

| Kohde          | Syy(t) poistoon                                               |
|-----------------|-------------------------------------------------------|
| @harju2020     | Väärä tutkimusaihe                                            |
| @lindström2020 | Ei-empiirinen tutkimus, väärä tutkimusaihe                    |
| @markkola2021  | Ei-empiirinen tutkimus, väärä kohderyhmä, väärä julkaisumuoto |
| @pasma2014     | Väärä kohderyhmä, väärä tutkimusaihe                          |

: Haku 2:n poistetut kohteet syineen {#tbl-haku2-poistetut}

## Valitut tutkimusjulkaisut

Haun pohjalta valittiin kuusi tutkimusjulkaisua. Kaikki kuusi valikoituivat mukaan hakuprosessin myötä. Julkaisut ovat:

-   @huttunen2019 "Pelastushenkilöstön kokema seksuaalinen ahdistelu työtehtävillä ja työpaikoilla. Tutkimus toteutettuna Rescuebase -applikaatiolla"

-   @kettunen2022 "Kohti yhdenvertaisempaa pelastusalaa - yhdenvertaisuussuunnitelma Pohjois-Karjalan pelastuslaitokselle"

-   @luoma2020 "Päätöksenteon ilmiöt yhdenvertaisuuskokemuksissa pelastusalalla Suomessa"

-   @niemi2020 "De inhemska språken hos förstavårdspersonalen vid Österbottens räddningsverk - en fallstudie om språkanvändning, språkfärdigheter och inställningen till språk och tvåspråkighet"

-   @saari2013 "'Se kuuluu palokuntakulttuuriin' - katsaus Länsi-Uudenmaan pelastuslaitoksen tasa-arvotilanteeseen"

-   @virta2020 "Itä-Uudenmaan pelastuslaitoksen työhyvinvointikyselyn analysointi"
