# Haku 5 {#sec-haku-5}

Haku 5 seurasi seuraavia inkluusiokriteerejä:

-   Julkaisuaika: 1.1.2010 - 30.9.2023

-   Metodologia: Empiirinen tutkimus laajasti ymmärrettynä (kvalitatiiviset ja kvantitatiiviset tutkimusasetelmat, toimintatutkimukset joissa kerätään tutkimustietoa, monimenetelmälliset asetelmat)

-   Kohderyhmä: Poliisi, rajavartiolaitos, puolustusvoimat, yksityiset turvallisuustoimijat

-   Maantiede: Suomi ja Ahvenanmaa

-   Kieli: Suomi, ruotsi ja englanti

-   Aineistotyyppi: Vertaisarvioidut tutkimusraportit

Haku suoritettiin seuraavissa tietolähteissä:

+-----------------------------------------------+------------------------------------+
| Tietokanta                                    | Hakukone (jos eri kuin tietokanta) |
+===============================================+====================================+
| Poliisiammattikorkeakoulun julkaisut          | Theseus                            |
+-----------------------------------------------+------------------------------------+
| Valto                                         |                                    |
+-----------------------------------------------+------------------------------------+
| Julkari                                       |                                    |
+-----------------------------------------------+------------------------------------+
| Scopus                                        |                                    |
+-----------------------------------------------+------------------------------------+
| Web of Science Core Collection                | Web of Science                     |
+-----------------------------------------------+------------------------------------+
| MEDLINE                                       | Web of Science                     |
+-----------------------------------------------+------------------------------------+
| Grants Index                                  | Web of Science                     |
+-----------------------------------------------+------------------------------------+
| Preprint Citation Index                       | Web of Science                     |
+-----------------------------------------------+------------------------------------+
| ProQuest Disserations & Theses Citation Index | Web of Science                     |
+-----------------------------------------------+------------------------------------+
| SciELO Citation Index                         | Web of Science                     |
+-----------------------------------------------+------------------------------------+
| Ebook Central                                 | ProQuest                           |
+-----------------------------------------------+------------------------------------+
| Social Science Premium Collection             | ProQuest                           |
+-----------------------------------------------+------------------------------------+
| Bielefeld Academic Search Engine (BASE)       |                                    |
+-----------------------------------------------+------------------------------------+
| OpenAlex                                      |                                    |
+-----------------------------------------------+------------------------------------+

: Haku 5:n tietolähteet {#tbl-haku5-tietolahteet}

Web of Science -hakukoneen käytössä syntyi inhimillinen virhe, jolloin haettiin kaikista palvelun tietokannoista. Virhe huomattiin vasta tulosten koonnin aikana.

Virheellinen haku ei kuitenkaan vaikuta näkemyksemme mukaan juurikaan tulosten luotettavuuteen, kahdesta syystä. Ensimmäiseksi, virheellisesti lisätyt tulokset seulontuivat pois viimeistään kokotekstin tarkistuksessa, jolloin vaikutus rajaantui pääsääntöisesti kokonaistulosmäärään. Toiseksi, kahden tietokannan tulokset seulontuivat pois heti hakumenettelyssä, koska käytimme `country`-rajausta (jolloin KCI-Korean Journal Database sekä eteläamerikkalainen SciELO Citation Index eivät pitäisi tuottaa tuloksia).

## Hakulausekkeet ja tulosten lataaminen

Alla olevassa taulukossa esiintyy hakujen suorituspäivämäärät, hakusanat ja hakukonekohtaiset rajaukset sekä osumat.

+-------------------+-------------------------------------------------------------+----------------+-----------------------------+-------------+---------------------------------------------------------+
| Koodi             | Hakukone (tietokannat suluissa)                             | Haku-ajankohta | Julkaisujen ajankohtarajaus | Tulos-määrä | Haun jälkeiset rajaukset                                |
+===================+=============================================================+================+=============================+=============+=========================================================+
| H5_1_fi           | Theseus (Poliisiammattikorkeakoulun julkaisut)              | 12.1.2024      | 2010-2023                   | 40          | *Ei käytetty.*                                          |
+-------------------+-------------------------------------------------------------+----------------+-----------------------------+-------------+---------------------------------------------------------+
| H5_1_sw           | Theseus (Poliisiammattikorkeakoulun julkaisut)              | 12.1.2024      | 2010-2023                   | 6           | *Ei käytetty.*                                          |
+-------------------+-------------------------------------------------------------+----------------+-----------------------------+-------------+---------------------------------------------------------+
| H5_1_en           | Theseus (Poliisiammattikorkeakoulun julkaisut)              | 12.1.2024      | 2010-2023                   | 0           | *Ei käytetty.*                                          |
+-------------------+-------------------------------------------------------------+----------------+-----------------------------+-------------+---------------------------------------------------------+
| H5_2_fi           | Valto                                                       | 12.1.2024      | 2010-2023                   | 33          | *Ei käytetty.*                                          |
+-------------------+-------------------------------------------------------------+----------------+-----------------------------+-------------+---------------------------------------------------------+
| H5_2_sw           | Valto                                                       | 12.1.2024      | 2010-2023                   | 9           | *Ei käytetty.*                                          |
+-------------------+-------------------------------------------------------------+----------------+-----------------------------+-------------+---------------------------------------------------------+
| H5_2_en           | Valto                                                       | 12.1.2024      | 2010-2023                   | 0           | *Ei käytetty.*                                          |
+-------------------+-------------------------------------------------------------+----------------+-----------------------------+-------------+---------------------------------------------------------+
| H5_3_fi           | Julkari                                                     | 12.1.2024      | 2010-2023                   | 10          | *Ei käytetty.*                                          |
+-------------------+-------------------------------------------------------------+----------------+-----------------------------+-------------+---------------------------------------------------------+
| H5_3_sw           | Julkari                                                     | 12.1.2024      | 2010-2023                   | 0           | *Ei käytetty.*                                          |
+-------------------+-------------------------------------------------------------+----------------+-----------------------------+-------------+---------------------------------------------------------+
| H5_3_en           | Julkari                                                     | 12.1.2024      | 2010-2023                   | 2           | *Ei käytetty.*                                          |
+-------------------+-------------------------------------------------------------+----------------+-----------------------------+-------------+---------------------------------------------------------+
| H5_4_fi           | Scopus                                                      | 12.1.2024      | 2010-2023                   | 4           | Maa: Suomi                                              |
+-------------------+-------------------------------------------------------------+----------------+-----------------------------+-------------+---------------------------------------------------------+
| H5_4_sw           | Scopus                                                      | 12.1.2024      | 2010-2023                   | 0           | Maa: Suomi                                              |
+-------------------+-------------------------------------------------------------+----------------+-----------------------------+-------------+---------------------------------------------------------+
| H5_4_en           | Scopus                                                      | 12.1.2024      | 2010-2023                   | 169         | Maa: Suomi                                              |
+-------------------+-------------------------------------------------------------+----------------+-----------------------------+-------------+---------------------------------------------------------+
| H5_5_fi           | Web of Science (ks. @tbl-haku5-tietolahteet)                | 12.1.2024      | 1.1.2010 - 30.9.2023        | 0           | Maa: Suomi                                              |
+-------------------+-------------------------------------------------------------+----------------+-----------------------------+-------------+---------------------------------------------------------+
| H5_5_sw           | Web of Science (ks. @tbl-haku5-tietolahteet)                | 12.1.2024      | 1.1.2010 - 30.9.2023        | 2           | Maa: Suomi                                              |
+-------------------+-------------------------------------------------------------+----------------+-----------------------------+-------------+---------------------------------------------------------+
| H5_5_en           | Web of Science (ks. @tbl-haku5-tietolahteet)                | 12.1.2024      | 1.1.2010 - 30.9.2023        | 152         | Maa: Suomi                                              |
+-------------------+-------------------------------------------------------------+----------------+-----------------------------+-------------+---------------------------------------------------------+
| H5_6_fi           | ProQuest (Ebook Central, Social Science Premium Collection) | 12.1.2024      | 1.1.2010 - 30.9.2023        | 30          | Tyyppi: Article                                         |
|                   |                                                             |                |                             |             |                                                         |
|                   |                                                             |                |                             |             | Source type: Scholarly Article                          |
|                   |                                                             |                |                             |             |                                                         |
|                   |                                                             |                |                             |             | Näytä tulokset kirjastoni tilauksen ulkopuolelta: Kyllä |
+-------------------+-------------------------------------------------------------+----------------+-----------------------------+-------------+---------------------------------------------------------+
| H5_6_sw[^haku5-1] | ProQuest (Ebook Central, Social Science Premium Collection) | 12.1.2024      | 1.1.2010 - 30.9.2023        | 27          | Tyyppi: Article                                         |
|                   |                                                             |                |                             |             |                                                         |
|                   |                                                             |                |                             |             | Source type: Scholarly Article                          |
|                   |                                                             |                |                             |             |                                                         |
|                   |                                                             |                |                             |             | Maa: Suomi                                              |
|                   |                                                             |                |                             |             |                                                         |
|                   |                                                             |                |                             |             | Näytä tulokset kirjastoni tilauksen ulkopuolelta: Kyllä |
+-------------------+-------------------------------------------------------------+----------------+-----------------------------+-------------+---------------------------------------------------------+
| H5_6_en           | ProQuest (Ebook Central, Social Science Premium Collection) | 12.1.2024      | 1.1.2010 - 30.9.2023        | 40          | Tyyppi: Article                                         |
|                   |                                                             |                |                             |             |                                                         |
|                   |                                                             |                |                             |             | Source Type: Scholarly Article                          |
|                   |                                                             |                |                             |             |                                                         |
|                   |                                                             |                |                             |             | Vertaisarvioitu: Kyllä                                  |
|                   |                                                             |                |                             |             |                                                         |
|                   |                                                             |                |                             |             | Kieli: Englanti                                         |
|                   |                                                             |                |                             |             |                                                         |
|                   |                                                             |                |                             |             | Maa: Suomi                                              |
|                   |                                                             |                |                             |             |                                                         |
|                   |                                                             |                |                             |             | Näytä tulokset kirjastoni tilauksen ulkopuolelta: Kyllä |
+-------------------+-------------------------------------------------------------+----------------+-----------------------------+-------------+---------------------------------------------------------+
| H5_7_fi           | BASE                                                        | 12.1.2024      | 2010-2023                   | 48          | Tyyppi: Book Part, Article                              |
+-------------------+-------------------------------------------------------------+----------------+-----------------------------+-------------+---------------------------------------------------------+
| H5_7_sw           | BASE                                                        | 12.1.2024      | 2010-2023                   | 2           | Tyyppi: Book Part, Article                              |
+-------------------+-------------------------------------------------------------+----------------+-----------------------------+-------------+---------------------------------------------------------+
| H5_7_en           | BASE                                                        | 12.1.2024      | 2010-2023                   | 525         | Tyyppi: Book Part, Article                              |
+-------------------+-------------------------------------------------------------+----------------+-----------------------------+-------------+---------------------------------------------------------+
| H5_8_fi           | OpenAlex                                                    | 12.1.2024      | 1.1.2010 - 30.9.2023        | 29          | Tyyppi: Journal Article, Monograph, Report              |
+-------------------+-------------------------------------------------------------+----------------+-----------------------------+-------------+---------------------------------------------------------+
| H5_8_sw           | OpenAlex                                                    | 12.1.2024      | 1.1.2010 - 30.9.2023        | 37          | Tyyppi: Journal Article, Monograph, Report              |
+-------------------+-------------------------------------------------------------+----------------+-----------------------------+-------------+---------------------------------------------------------+
| H5_8_en           | OpenAlex                                                    | 12.1.2024      | 1.1.2010 - 30.9.2023        | 84          | Tyyppi: Journal Article, Monograph, Report              |
+-------------------+-------------------------------------------------------------+----------------+-----------------------------+-------------+---------------------------------------------------------+

: Haku 5:n toteutetut haut {#tbl-haku5-toteutetut-haut}

[^haku5-1]: Toistaessamme tämän haun huomasimme, että ProQuest antaa timeout-virheen jos rajauksia ei syötä suoraan hakulausekkeeseen. Haun hakulauseke eroaa siksi muista lausekkeista, mutta rajaa samalla tavalla kuin muut ProQuestin haut.

OpenAlexin hakujen (`H5_8`-luokka) kohdalla emme pystyneet täydellisesti toistamaan tuloksia myöhemmässä vaiheessa. Varsinkin suomen- ja ruotsinkielisten hakujen kohdalla toistohaut tuottivat hyvin erilaisia tuloksia, useimmiten paljon vähemmän tai ei ollenkaan tietueita. Kokeilimme toistaa haut sekä `search`-sanalla että `filter=title_and_abstract.search`-suodattimella, mutta ongelma ei korjaantunut. Epäilemme tässä vaiheessa, että ääkköset voivat muodostaa ongelman OpenAlexin hakuihin, mutta emme ole voineet varmistaa asiaa.

Jokaisen haun hakulausekkeet ovat listattuna alla hakukoodeittain (ks. @tbl-haku5-toteutetut-haut). Paina osa-hakua vastaavaa koodia nähdäksesi kunkin haun hakulausekkeen. Voit kopioida lausekkeen sellaisenaan leikepöydällesi painamalla kopiointikuvaketta avatun hakulausekkeen yläoikeassa nurkassa.

```{r}
#| code-summary: "Haku H5_1_fi"
dc.title:(poliisi* OR varti* OR puolustusvoim* OR sotila*) AND (syrji* OR häirin* OR häirit* OR väkival* OR painost* OR pahoinpi* OR ahdistel* OR epäasialli* OR yhdenvertai* OR tasa-arvo* OR tasapuoli* OR tasavertai*)
```

```{r}
#| code-summary: "Haku H5_1_sw"
dc.title:(polis* OR ordningsv?kt* OR försvars* OR soldat* OR gränsbevak* OR gränskontroll*)  AND (diskriminer* OR trakasse* OR påtryck* OR våld* OR osaklig* OR opasslig* OR jämlik* OR jämställd*)
```

```{r}
#| code-summary: "Haku H5_1_en"
dc.title:(police OR guard* OR defen?e contractor* OR steward OR soldier OR military personnel) AND (discriminat* OR harass* OR pressur* OR violen* OR improper behavio?r OR equal* OR non-discriminat* OR equit*)
```

```{r}
#| code-summary: "Haku H5_2_fi"
dc.title:(poliisi* OR varti* OR puolustusvoim* OR sotila*) AND (syrji* OR häirin* OR häirit* OR väkival* OR painost* OR pahoinpi* OR ahdistel* OR epäasialli* OR yhdenvertai* OR tasa-arvo* OR tasapuoli* OR tasavertai*)
```

```{r}
#| code-summary: "Haku H5_2_sw"
dc.title:(polis* OR ordningsv?kt* OR försvars* OR soldat* OR gränsbevak* OR gränskontroll*) AND (diskriminer* OR trakasse* OR påtryck* OR våld* OR osaklig* OR opasslig* OR jämlik* OR jämställd*)
```

```{r}
#| code-summary: "Haku H5_2_en"
dc.title:(police OR guard* OR defen?e contractor* OR steward OR soldier OR military personnel) AND (discriminat* OR harass* OR pressur* OR violen* OR improper behavio?r OR equal* OR non-discriminat* OR equit*)
```

```{r}
#| code-summary: "Haku H5_3_fi"
dc.title:(poliisi* OR varti* OR puolustusvoim* OR sotila*) AND (syrji* OR häirin* OR häirit* OR väkival* OR painost* OR pahoinpi* OR ahdistel* OR epäasialli* OR yhdenvertai* OR tasa-arvo* OR tasapuoli* OR tasavertai*)
```

```{r}
#| code-summary: "Haku H5_3_sw"
dc.title:(polis* OR ordningsv?kt* OR försvars* OR soldat* OR gränsbevak* OR gränskontroll*) AND (diskriminer* OR trakasse* OR påtryck* OR våld* OR osaklig* OR opasslig* OR jämlik* OR jämställd*)
```

```{r}
#| code-summary: "Haku H5_3_en"
dc.title:(police OR guard* OR defen?e contractor* OR steward OR soldier OR military personnel) AND (discriminat* OR harass* OR pressur* OR violen* OR improper behavio?r OR equal* OR non-discriminat* OR equit*)
```

```{r}
#| code-summary: "Haku H5_4_fi"
TITLE-ABS-KEY ( "poliisi*" OR "varti*" OR "puolustusvoim*" OR "sotila*" ) AND ( "syrji*" OR "h&#228;irint*" OR "h&#228;irit*" OR "v&#228;kival*" OR "painost*" OR "pahoinpi*" OR "ahdistel*" OR "ep&#228;asialli*" OR "yhdenvertai*" OR "tasa-arvo*" OR "tasapuoli*" OR "tasavertai*" ) AND PUBYEAR > 2009 AND PUBYEAR < 2024
```

```{r}
#| code-summary: "Haku H5_4_sw"
TITLE-ABS-KEY ( ( "polis*" OR "ordningsv?kt*" OR "f&#246;rsvars*" OR "soldat*" OR "gr&#228;nsbevak*" OR "gr&#228;nskontroll*" ) AND ( "diskriminer*" OR "trakasse*" OR "p&#229;tryck*" OR "v&#229;ld*" OR "osaklig*" OR "opasslig*" OR "j&#228;mlik*" OR "j&#228;mst&#228;lld*" ) ) AND ( PUBYEAR < 2024 AND PUBYEAR > 2009 ) AND ( DOCTYPE ( ar ) OR DOCTYPE ( bk ) OR DOCTYPE ( ch ) ) AND NOT SRCTYPE ( p ) AND ( LIMIT-TO ( AFFILCOUNTRY , "Finland" ) )
```

```{r}
#| code-summary: "Haku H5_4_en"
TITLE-ABS-KEY ( ( "police" OR "guard*" OR "defen* contractor*" OR "steward" OR "soldier" OR "military personnel" ) AND ( "discriminat*" OR "harass*" OR "pressur*" OR "violen*" OR "improper behavio*" OR "equal*" OR "non-discriminat*" OR "equit*" ) ) AND ( PUBYEAR < 2024 AND PUBYEAR > 2009 ) AND ( LIMIT-TO ( AFFILCOUNTRY , "Finland" ) )
```

```{r}
#| code-summary: "Haku H5_5_fi"
TS=(("poliisi*" OR "varti*" OR "puolustusvoim*" OR "sotila*") AND ("syrji*" OR "häirin*" OR "häirit*" OR "väkival*" OR "painost*" OR "pahoinpi*" OR "ahdistel*" OR "epäasialli*" OR "yhdenvertai*" OR "tasa-arvo*" OR "tasapuoli*" OR "tasavertai*"))
```

```{r}
#| code-summary: "Haku H5_5_sw"
TS=(("polis*" OR "ordningsv?kt*" OR "försvars*" OR "soldat*" OR "gränsbevak*" OR "gränskontroll*") AND ("diskriminer*" OR "trakasse*" OR "påtryck*" OR "våld*" OR "osaklig*" OR "opasslig*" OR "jämlik*" OR "jämställd*"))
```

```{r}
#| code-summary: "Haku H5_5_en"
TS=(("police" OR "guard*" OR "defen?e contractor*" OR "steward" OR "soldier" OR "military personnel") AND ("discriminat*" OR "harass*" OR "pressur*" OR "violen*" OR "improper behavio?r" OR "equal*" OR "non-discriminat*" OR "equit*"))
```

```{r}
#| code-summary: "Haku H5_6_fi"
("poliisi*" OR "varti*" OR "puolustusvoim*" OR "sotila*") AND ("syrji*" OR "häirin*" OR "häirit*" OR "väkival*" OR "painost*" OR "pahoinpi*" OR "ahdistel*" OR "epäasialli*" OR "yhdenvertai*" OR "tasa-arvo*" OR "tasapuoli*" OR "tasavertai*") AND PEER(yes) AND PUBDATE(20100101-20230930)
```

```{r}
#| code-summary: "Haku H5_6_sw"
("polis*" OR "ordningsv?kt*" OR "försvars*" OR "soldat*" OR "gränsbevak*" OR "gränskontroll*") AND (diskriminer* OR trakasse* OR påtryck* OR våld* OR osaklig* OR opasslig* OR jämlik* OR jämställd*) AND PEER(yes) AND PUBDATE(20100101-20230930) AND SCHOL(yes) AND DTYPE(article) AND LOCATION(finland)
```

```{r}
#| code-summary: "Haku H5_6_en"
("police" OR "guard*" OR "defen* contractor*" OR "steward" OR "soldier" OR "military personnel") AND (discriminat* OR harass* OR pressur* OR violen* OR improper behavio* OR equal* OR non-discriminat* OR equit*) AND PEER(yes) AND PUBDATE(20100101-20230930)
```

```{r}
#| code-summary: "Haku H5_7_fi"
(poliisi* OR varti* OR puolustusvoim* OR sotila*) AND (syrji* OR häirin* OR häirit* OR väkival* OR painost* OR pahoinpi* OR ahdistel* OR epäasialli* OR yhdenvertai* OR tasa-arvo* OR tasapuoli* OR tasavertai*) country:fi doctype:(11* 121) year:[2010 TO 2023]
```

```{r}
#| code-summary: "Haku H5_7_sw"
(polis* OR ordningsv* OR försvars* OR soldat* OR gränsbevak* OR gränskontroll*) AND (diskriminer* OR trakasse* OR påtryck* OR våld* OR osaklig* OR opasslig* OR jämlik* OR jämställd*) country:fi doctype:(11* 121) year:[2010 TO 2023]
```

```{r}
#| code-summary: "Haku H5_7_en"
(police OR guard* OR defen* contractor* OR steward OR soldier OR military personnel) AND (discriminat* OR harass* OR pressur* OR violen* OR improper behavio* OR equal* OR non-discriminat* OR equit*) country:fi doctype:(11* 121) year:[2010 TO 2023]
```

```{r}
#| code-summary: "Haku H5_8_fi"
https://api.openalex.org/works?search=(poliisi%20OR%20varti%20OR%20puolustusvoim%20OR%20sotila)%20AND%20(syrji%20OR%20h%C3%A4irin%20OR%20h%C3%A4irit%20OR%20v%C3%A4kival%20OR%20painost%20OR%20pahoinpi%20OR%20ahdistel%20OR%20ep%C3%A4asialli%20OR%20yhdenvertai%20OR%20tasa-arvo%20OR%20tasapuoli%20OR%20tasavertai)&filter=from_publication_date:2010-01-01,to_publication_date:2023-09-30,type_crossref:journal-article|monograph|report&per_page=200&select=title,publication_year,doi&page=1

# Toistamisessa tämä ei tuota ollenkaan tuloksia (tarkistettu 9.2.2024). Emme pysty toistamaan hakua aikaisemmin tuotetulla tavalla.
```

```{r}
#| code-summary: "Haku H5_8_sw"
https://api.openalex.org/works?search=(polis%20OR%20ordningsv%20OR%20f%C3%B6rsvars%20OR%20soldat%20OR%20gr%C3%A4nsbevak%20OR%20gr%C3%A4nskontroll)%20AND%20(diskriminer%20OR%20trakasse%20OR%20p%C3%A5tryck%20OR%20v%C3%A5ld%20OR%20osaklig%20OR%20opasslig%20OR%20j%C3%A4mlik%20OR%20j%C3%A4mst%C3%A4lld)%20AND%20(finland%20OR%20finsk)&filter=from_publication_date:2010-01-01,to_publication_date:2023-09-30,type_crossref:journal-article|monograph|report&per_page=200&select=title,publication_year,doi&page=1

# Toistamisessa tämä tuottaa kolme tulosta (tarkistettu 9.2.2024). Emme pysty toistamaan hakua aikaisemmin tuotetulla tavalla.
```

```{r}
#| code-summary: "Haku H5_8_en"
https://api.openalex.org/works?filter=title_and_abstract.search:(%22police%22%20OR%20%22guard%22%20OR%20%22defence%20contractor%22%20OR%20%22steward%22%20OR%20%22soldier%22%20OR%20%22military%20personnel%22)%20AND%20(discriminat%20OR%20harass%20OR%20pressure%20OR%20violen%20OR%20%22improper%20behavior%22%20OR%20equal%20OR%20equit)%20AND%20(finland%20OR%20finnish),from_publication_date:2010-01-01,to_publication_date:2023-09-30,type_crossref:journal-article|monograph|report&per_page=200&select=title,publication_year,doi&page=1
```

OpenAlex:in kohdalla tulokset haettiin API-menettelyllä. Maksimitulosten määrä per sivu oli 200 dokumentaation mukaan.

Tulokset ladattiin ensisijaisesti `.csv`- tai `.xlsx`-muotoon jos mahdollista (Scopus, Web of Science ja ProQuest). BASE:n kohdalla lataaminen suoritettiin 100 tulosta kerralla `.json`-muotoon. OpenAlex:in tulokset haettiin 200 tulosta kerralla `.json`-muotoon.

`.xml`- ja `.json`-muotoiset hakutulokset yhdistettiin ja käännettiin hauittain taulukkomuotoon Microsoft Excel -ohjelmassa *Power Query* -toiminnolla.

## PRISMA-kulkukaavio

Hakutulosten seulonta tuotti seuraavan PRISMA-protokollan mukaisen kulkukaavion:

::: panel-tabset
## Tietokannat ja rekisterit

```{r}
#| eval: true
library("PRISMAstatement")

labels <- c(
  "Tunnistetut kohteet",
  "Kaksoiskappaleet poistettu ennen seulontaa",
  "Seulotut kohteet",
  "Poisseulotut kohteet",
  "Haettavat kohteet",
  "Hakematta jääneet kohteet",
  "Tarkistetut kohteet",
  "Poistetut kohteet",
  "Sisällytetyt kohteet"
)

counts <- c(1249, 847, 38, 38, 8)

flow_exclusions(
  incl_counts = counts,
  total_label = labels[1],
  incl_labels = labels[c(3, 5, 7, 9)],
  excl_labels = labels[c(2, 4, 6, 8)], 
  percent_of_total = TRUE,
  percent_of_prev = FALSE,
  show_count = TRUE,
  font_size = 14)
```
:::

## Kokotekstin pohjalta poistetut tutkimukset ja syyt

Seulonnan jälkeen poistettuja tutkimusjulkaisuja oli yhteensä 30 kappaletta. @tbl-haku5-poistetut sisältää jokaisen julkaisun poistosyyn. Syyt ovat listattuna ensisijaisen syyn mukaan. Teimme päätöksen poisjättämisestä, jos vähintään yksi inkluusiokriteeri ei täyttynyt.

+---------------------------+--------------------------------------------+
| Kohde                     | Syy(t) poistoon                            |
+===========================+============================================+
| @aho2010                  | Väärä kohderyhmä                           |
+---------------------------+--------------------------------------------+
| @ervasti2022              | Väärä kohderyhmä                           |
+---------------------------+--------------------------------------------+
| @fagerlund2021            | Väärä tutkimusaihe                         |
+---------------------------+--------------------------------------------+
| @fagerlund2022            | Väärä tutkimusaihe                         |
+---------------------------+--------------------------------------------+
| @hannonen2015             | Väärä kohderyhmä                           |
+---------------------------+--------------------------------------------+
| @himanen2021              | Väärä tutkimusaihe                         |
+---------------------------+--------------------------------------------+
| @huttunen2018             | Väärä kohderyhmä                           |
+---------------------------+--------------------------------------------+
| @härkänen2023             | Väärä kohderyhmä                           |
+---------------------------+--------------------------------------------+
| @marttila2012             | Väärä kohderyhmä                           |
+---------------------------+--------------------------------------------+
| @niklander2019            | Ei-empiirinen tutkimus                     |
+---------------------------+--------------------------------------------+
| @noppari2018              | Väärä kohderyhmä, väärä tutkimusaihe       |
+---------------------------+--------------------------------------------+
| @otonkorpi-lehtoranta2015 | Väärä tutkimusaihe                         |
+---------------------------+--------------------------------------------+
| @puronvarsi2020           | Väärä kohderyhmä                           |
+---------------------------+--------------------------------------------+
| @saari2020                | Väärä tutkimusaihe                         |
+---------------------------+--------------------------------------------+
| @saarikkomäki2013         | Väärä kohderyhmä                           |
+---------------------------+--------------------------------------------+
| @saarikkomäki2016         | Väärä kohderyhmä                           |
+---------------------------+--------------------------------------------+
| @salin2019                | Ei-empiirinen tutkimus, väärä tutkimusaihe |
+---------------------------+--------------------------------------------+
| @salin2013                | Ei-empiirinen tutkimus, väärä tutkimusaihe |
+---------------------------+--------------------------------------------+
| @salminen-tuomaala2015    | Väärä kohderyhmä                           |
+---------------------------+--------------------------------------------+
| @vanhanen2021             | Väärä kohderyhmä                           |
+---------------------------+--------------------------------------------+
| @vartia2017               | Ei-empiirinen tutkimus                     |
+---------------------------+--------------------------------------------+
| @vartia2016               | Ei-empiirinen tutkimus                     |
+---------------------------+--------------------------------------------+
| @venesoja2019             | Väärä tutkimusaihe                         |
+---------------------------+--------------------------------------------+
| @viitanen2013             | Ei-empiirinen tutkimus                     |
+---------------------------+--------------------------------------------+
| @vishwakarma2018          | Väärä tutkimusaihe                         |
+---------------------------+--------------------------------------------+
| @vuorensyrjä2014          | Väärä tutkimusaihe                         |
+---------------------------+--------------------------------------------+
| @vuorensyrjä2016          | Väärä kohderyhmä                           |
+---------------------------+--------------------------------------------+
| @vuorensyrjä2018          | Väärä kohderyhmä                           |
+---------------------------+--------------------------------------------+
| @vuorensyrjä2020          | Väärä kohderyhmä                           |
+---------------------------+--------------------------------------------+
| @vuorensyrjä2023          | Väärä kohderyhmä                           |
+---------------------------+--------------------------------------------+

: Haku 5:n poistetut kohteet syineen {#tbl-haku5-poistetut}

## Valitut tutkimusjulkaisut

Haun pohjalta valittiin 8 tutkimusjulkaisua. Julkaisut ovat:

-   @huotari2019 "Naisten ja miesten tasa-arvo poliisisssa 2018"

-   @keskinen2011 "Troublesome Differences---Dealing with Gendered Violence, Ethnicity, and 'Race' in the Finnish Welfare State"

-   @koivunen2018 "Sukupuolten tasa-arvo ja syrjintä poliisiorganisaatiossa"

-   @leino2011 "Työssä kohdattu väkivalta ja hyvinvointi poliisin ammatissa"

-   @leino2011a "Violence and psychological distress among police officers and security guards"

-   @leino2011b "Work-Related Violence, Debriefing and Increased Alcohol Consumption among Police Officers"

-   @leino2011c "Work-related Violence against Security Guards---Who is Most at Risk?"

-   @paasonen2022 "Vankilaturvallisuus ja -väkivalta -- vankilan henkilöstön kokema fyysinen ja henkinen väkivalta"
