# Haku 6 {#sec-haku-6}

Haku 6 seurasi seuraavia inkluusiokriteerejä:

-   Julkaisuaika: 1.1.2010 - 30.9.2023

-   Metodologia: Empiirinen tutkimus laajasti ymmärrettynä (kvalitatiiviset ja kvantitatiiviset tutkimusasetelmat, toimintatutkimukset joissa kerätään tutkimustietoa, monimenetelmälliset asetelmat)

-   Kohderyhmä: Pelastustoimi ja ensihoito

-   Maantiede: Eurooppa, pois lukien Suomi ja Ahvenanmaa

-   Kieli: Englanti

-   Aineistotyyppi: Vertaisarvioidut tutkimusraportit

Haku suoritettiin seuraavissa tietolähteissä:

+-----------------------------------------+------------------------------------+
| Tietokanta                              | Hakukone (jos eri kuin tietokanta) |
+=========================================+====================================+
| Scopus                                  |                                    |
+-----------------------------------------+------------------------------------+
| Web of Science Core Collection          | Web of Science                     |
+-----------------------------------------+------------------------------------+
| MEDLINE                                 | Web of Science                     |
+-----------------------------------------+------------------------------------+
| Ebook Central                           | ProQuest                           |
+-----------------------------------------+------------------------------------+
| Social Science Premium Collection       | ProQuest                           |
+-----------------------------------------+------------------------------------+
| Bielefeld Academic Search Engine (BASE) |                                    |
+-----------------------------------------+------------------------------------+
| OpenAlex                                |                                    |
+-----------------------------------------+------------------------------------+

: Haku 6:n tietolähteet {#tbl-haku6-tietolahteet}

## Hakulausekkeet ja tulosten lataaminen {#sec-haku6-hakulausekkeet}

Alla olevassa taulukossa esitetään hakujen suorituspäivämäärät, hakusanat ja hakukonekohtaiset rajaukset sekä osumat.

+---------+-------------------------------------------------------------+----------------+-----------------------------+-------------+----------------------------------------------------------------+
| Koodi   | Hakukone (tietokannat suluissa)                             | Haku-ajankohta | Julkaisujen ajankohtarajaus | Tulos-määrä | Haun jälkeiset rajaukset                                       |
+=========+=============================================================+================+=============================+=============+================================================================+
| H6_1    | Scopus                                                      | 19.12.2023     | 2010-2023                   | 701         | Tyyppi: Article, Book, Book Chapter NOT Conference Proceedings |
|         |                                                             |                |                             |             |                                                                |
|         |                                                             |                |                             |             | Kieli: Englanti                                                |
|         |                                                             |                |                             |             |                                                                |
|         |                                                             |                |                             |             | Maat: Eurooppalaiset maat[^haku6-1]                            |
+---------+-------------------------------------------------------------+----------------+-----------------------------+-------------+----------------------------------------------------------------+
| H6_2    | Web of Science (WoS Core Collection)                        | 19.12.2023     | 1.1.2023 - 30.9.2023        | 403         | Tyyppi: Article, Book, Book Chapter                            |
|         |                                                             |                |                             |             |                                                                |
|         |                                                             |                |                             |             | Kieli: Englanti                                                |
|         |                                                             |                |                             |             |                                                                |
|         |                                                             |                |                             |             | Maat: Eurooppalaiset maat[^haku6-2]                            |
+---------+-------------------------------------------------------------+----------------+-----------------------------+-------------+----------------------------------------------------------------+
| H6_3    | Web of Science (MEDLINE)                                    | 19.12.2023     | 2010 - 2023                 | 1666        | Tyyppi: Journal Article                                        |
|         |                                                             |                |                             |             |                                                                |
|         |                                                             |                |                             |             | Kieli: Englanti                                                |
+---------+-------------------------------------------------------------+----------------+-----------------------------+-------------+----------------------------------------------------------------+
| H6_4    | ProQuest (Ebook Central, Social Science Premium Collection) | 20.12.2023     | 1.1.2010 - 30.9.2023        | 514         | Vertaisarvioitu: Kyllä                                         |
|         |                                                             |                |                             |             |                                                                |
|         |                                                             |                |                             |             | Lähdetyyppi: Scholarly Articles                                |
|         |                                                             |                |                             |             |                                                                |
|         |                                                             |                |                             |             | Tyyppi: Article, Case Study, Undefined                         |
|         |                                                             |                |                             |             |                                                                |
|         |                                                             |                |                             |             | Kieli: Englanti                                                |
|         |                                                             |                |                             |             |                                                                |
|         |                                                             |                |                             |             | Maat: Eurooppalaiset maat[^haku6-3]                            |
+---------+-------------------------------------------------------------+----------------+-----------------------------+-------------+----------------------------------------------------------------+
| H6_5    | BASE                                                        | 20.12.2023     | 2010 - 2023                 | 159         | Tyyppi: Book, Article contribution                             |
|         |                                                             |                |                             |             |                                                                |
|         |                                                             |                |                             |             | Kieli: Englanti                                                |
|         |                                                             |                |                             |             |                                                                |
|         |                                                             |                |                             |             | Maat: Eurooppa[^haku6-4]                                       |
+---------+-------------------------------------------------------------+----------------+-----------------------------+-------------+----------------------------------------------------------------+
| H6_6    | OpenAlex                                                    | 20.12.2023     | 1.1.2010 - 30.9.2023        | 1049        | Tyyppi: Journal Article, Monograph, Report                     |
+---------+-------------------------------------------------------------+----------------+-----------------------------+-------------+----------------------------------------------------------------+

: Haku 6:n toteutetut haut {#tbl-haku6-toteutetut-haut}

[^haku6-1]: Yhdistyneet kuningaskunnat, Undefined, Hollanti, Italia, Espanja, Ruotsi, Saksa, Sveitsi, Belgia, Norja, Tanska, Suomi, Portugal, Irlanti, Kreikka, Itävalta, Puola, Tsekki, Unkari, Romania, Luxembourg, Latvia, Georgia, Slovenia, Serbia, Venäjä, Liettua, Islanti, Grönlanti, Viro, Kypros, Kroatia ja Armenia. "Suomi" oli virheellisesti lisätty ja mahdolliset tulokset siten poistettu myöhemmässä vaiheessa hakua.

[^haku6-2]: Englanti, Hollanti, Turkki (kahdella kirjoitusmuodolla), Ruotsi, Espanja, Italia, Saksa, Sveitsi, Ranska, Tanska, Skotlanti, Wales, Belgia, Norja, Tsekki, Irlanti, Kreikka, Portugali, Itävalta, Romania, Pohjois-Irlanti, Puola, Bulgaria, Kypros, Unkari, Luxembourg, Venäjä, Slovakia ja Slovenia.

[^haku6-3]: Yhdistyneet kuningaskunnat, Englanti, Eurooppa, Italia, Hollanti, Saksa, Ranska, Espanja, Ruotsi, Sveitsi, Wales, Tanska, Suomi, Norja, Portugali, Belgia, Irlanti, Skotlanti, Georgia, Kreikka ja Itävalta. "Suomi" oli virheellisesti lisätty ja mahdolliset tulokset siten poistettu myöhemmässä vaiheessa hakua.

[^haku6-4]: BASE:n oma rajaus.

Jokaisen haun hakulausekkeet ovat listattuna alla hakukoodeittain (ks. @tbl-haku6-toteutetut-haut). Paina osa-hakua vastaavaa koodia nähdäksesi kunkin haun hakulausekkeen. Voit kopioida lausekkeen sellaisenaan leikepöydällesi painamalla kopiointikuvaketta avatun hakulausekkeen yläoikeassa nurkassa.

```{r}
#| code-summary: "Haku H6_1"
TITLE-ABS-KEY ( ( "fire rescue*" OR "fire*fighter*" OR "rescue service*" OR "emergency respon*" OR "emergency personnel" OR {medic} OR "emergency medic*" OR ambulance ) AND ( discriminat* OR harass* OR violen* OR "improper behavior" OR equali* OR equit* ) ) AND ( PUBYEAR < 2024 AND PUBYEAR > 2009 ) AND ( DOCTYPE ( ar ) OR DOCTYPE ( bk ) OR DOCTYPE ( ch ) ) AND NOT SRCTYPE ( p ) AND ( LIMIT-TO ( LANGUAGE , "English" ) ) AND ( LIMIT-TO ( AFFILCOUNTRY , "United Kingdom" ) OR LIMIT-TO ( AFFILCOUNTRY , "Undefined" ) OR LIMIT-TO ( AFFILCOUNTRY , "Netherlands" ) OR LIMIT-TO ( AFFILCOUNTRY , "Italy" ) OR LIMIT-TO ( AFFILCOUNTRY , "Spain" ) OR LIMIT-TO ( AFFILCOUNTRY , "Sweden" ) OR LIMIT-TO ( AFFILCOUNTRY , "France" ) OR LIMIT-TO ( AFFILCOUNTRY , "Turkey" ) OR LIMIT-TO ( AFFILCOUNTRY , "Germany" ) OR LIMIT-TO ( AFFILCOUNTRY , "Switzerland" ) OR LIMIT-TO ( AFFILCOUNTRY , "Belgium" ) OR LIMIT-TO ( AFFILCOUNTRY , "Norway" ) OR LIMIT-TO ( AFFILCOUNTRY , "Denmark" ) OR LIMIT-TO ( AFFILCOUNTRY , "Finland" ) OR LIMIT-TO ( AFFILCOUNTRY , "Portugal" ) OR LIMIT-TO ( AFFILCOUNTRY , "Ireland" ) OR LIMIT-TO ( AFFILCOUNTRY , "Greece" ) OR LIMIT-TO ( AFFILCOUNTRY , "Austria" ) OR LIMIT-TO ( AFFILCOUNTRY , "Poland" ) OR LIMIT-TO ( AFFILCOUNTRY , "Czech Republic" ) OR LIMIT-TO ( AFFILCOUNTRY , "Hungary" ) OR LIMIT-TO ( AFFILCOUNTRY , "Romania" ) OR LIMIT-TO ( AFFILCOUNTRY , "Luxembourg" ) OR LIMIT-TO ( AFFILCOUNTRY , "Latvia" ) OR LIMIT-TO ( AFFILCOUNTRY , "Georgia" ) OR LIMIT-TO ( AFFILCOUNTRY , "Slovenia" ) OR LIMIT-TO ( AFFILCOUNTRY , "Serbia" ) OR LIMIT-TO ( AFFILCOUNTRY , "Russian Federation" ) OR LIMIT-TO ( AFFILCOUNTRY , "Lithuania" ) OR LIMIT-TO ( AFFILCOUNTRY , "Iceland" ) OR LIMIT-TO ( AFFILCOUNTRY , "Greenland" ) OR LIMIT-TO ( AFFILCOUNTRY , "Estonia" ) OR LIMIT-TO ( AFFILCOUNTRY , "Cyprus" ) OR LIMIT-TO ( AFFILCOUNTRY , "Croatia" ) OR LIMIT-TO ( AFFILCOUNTRY , "Armenia" ) )
```

```{r}
#| code-summary: "Haku H6_2"
((TS=(("fire rescue*" OR "fire$fighter*" OR "rescue service*" OR "emergency respon*" OR "emergency personnel" OR "medic" OR "emergency medic*" OR ambulance) AND (discriminat* OR harass* OR violen* OR "improper behavior" OR equali* OR equit*))) AND DOP=(2010-01-01/2023-09-30)) AND DT=(Article OR Book OR Book Chapter)
```

```{r}
#| code-summary: "Haku H6_3"
(((((TS=(("fire rescue*" OR "fire$fighter*" OR "rescue service*" OR "emergency respon*" OR "emergency personnel" OR "medic" OR "emergency medic*" OR ambulance) AND (discriminat* OR harass* OR violen* OR "improper behavior" OR equali* OR equit*)))) AND LA=(English)) AND DT=(Classical Article OR Clinical Study OR Comparative Study OR Controlled Clinical Trial OR Equivalence Trial OR Journal Article OR Observational Study OR Personal Narrative OR Personal Narratives OR Pragmatic Clinical Trial OR Twin Study OR Validation Studies OR Validation Study))) AND PY=(2010-2023)
```

```{r}
#| code-summary: "Haku H6_4"
(TIABSU(("fire rescue*" OR "fire?fighter*" OR "rescue service*" OR "emergency respon*" OR "emergency personnel" OR "medic" OR "emergency medic*" OR ambulance) AND (discriminat* OR harass* OR violen* OR "improper behavio?r" OR equali* OR equit*)) AND PEER(yes) AND PUBDATE(20100101-20230930)) AND (location.exact("United Kingdom UK" OR "England" OR "Europe" OR "Italy" OR "Netherlands" OR "Germany" OR "France" OR "Spain" OR "Sweden" OR "Switzerland" OR "Wales" OR "Denmark" OR "Finland" OR "Norway" OR "Portugal" OR "Belgium" OR "Ireland" OR "Scotland" OR "Georgia" OR "Greece" OR "Austria") AND at.exact("Article" OR "Case Study" OR "Undefined") AND la.exact("ENG") AND stype.exact("Scholarly Journals"))
```

```{r}
#| code-summary: "Haku H6_5"
("fire rescue*" OR fire*fighter* OR "rescue service*" OR "emergency respon*" OR "emergency personnel" OR "medic" OR "emergency medic*" OR "ambulance") AND (discriminat* OR harass* OR violen* OR "improper behavio*r" OR "equali*" OR equit*)
```

```{r}
#| code-summary: "Haku H6_6"
https://api.openalex.org/works?search=("fire rescue" OR firefighter OR "rescue service" OR "emergency respon" OR "emergency personnel" OR "emergency medic" OR "ambulance") AND (discriminat OR harass OR violen OR "improper behavior" OR equali OR "non-discriminat" OR equit)&filter=from_publication_date:2010-01-01,to_publication_date:2023-09-30,type_crossref:journal-article|monograph|report&per_page=200&select=title,publication_year,doi&page=1
```

OpenAlex:in kohdalla tulokset haettiin API-menettelyllä. Maksimitulosten määrä per sivu oli 200 dokumentaation mukaan, joten haku toteutettiin kuusi kertaa nostaen `&page=X` -numeroa jokaisen kerran, `1-6`.

Tulokset ladattiin ensisijaisesti `.csv`- tai `.xlsx`-muotoon jos mahdollista (Scopus, Web of Science ja ProQuest). BASE:n kohdalla lataaminen suoritettiin 100 tulosta kerralla `.json`-muotoon. OpenAlex:in tulokset haettiin 200 tulosta kerralla `.json`-muotoon.

`.xml`- ja `.json`-muotoiset hakutulokset käännettiin taulukkomuotoon Microsoft Excel -ohjelmassa *Power Query* -toiminnolla.

## PRISMA-kulkukaavio

Hakutulosten seulonta tuotti seuraavan PRISMA-protokollan mukaisen kulkukaavion:

::: panel-tabset
## Tietokannat ja rekisterit

```{r}
#| eval: true
library("PRISMAstatement")

labels <- c(
  "Tunnistetut kohteet",
  "Kaksoiskappaleet poistettu ennen seulontaa",
  "Seulotut kohteet",
  "Poisseulotut kohteet",
  "Haettavat kohteet",
  "Hakematta jääneet kohteet",
  "Tarkistetut kohteet",
  "Poistetut kohteet",
  "Sisällytetyt kohteet"
)

counts <- c(4492, 3420, 137, 119, 33)

flow_exclusions(
  incl_counts = counts,
  total_label = labels[1],
  incl_labels = labels[c(3, 5, 7, 9)],
  excl_labels = labels[c(2, 4, 6, 8)], 
  percent_of_total = TRUE,
  percent_of_prev = FALSE,
  show_count = TRUE,
  font_size = 14)
```

## Muut lähteet

```{r}
#| eval: true
library("PRISMAstatement")

labels <- c(
  "Tunnistetut kohteet",
  "Kaksoiskappaleet poistettu ennen seulontaa",
  "Haettavat kohteet",
  "Hakematta jääneet kohteet",
  "Tarkistetut kohteet",
  "Poistetut kohteet",
  "Sisällytetyt kohteet"
)

counts <- c(0, 0, 0, 0)

flow_exclusions(
  incl_counts = counts,
  total_label = labels[1],
  incl_labels = labels[c(3, 5, 7)],
  excl_labels = labels[c(2, 4, 6)], 
  percent_of_total = TRUE,
  percent_of_prev = FALSE,
  show_count = TRUE,
  font_size = 14)
```
:::

## Valitut tutkimusjulkaisut

\[TÄHÄN LÄHDELUETTELO KAIKISTA MUKAAN VALITUISTA TUTKIMUSJULKAISUISTA\]

## Kokotekstin pohjalta poistetut tutkimukset ja syyt

\[TÄHÄN LÄHDELUETTELO KAIKISTA KOKOTEKSTISTÄ POISTETUISTA TUTKIMUKSISTA PÄÄSYYN MUKAAN.\]
