# Ilmoitusjärjestelmät {#sec-ilmoitusjarjestelmat}

---
eval: true
---

Tässä osiossa käsitellään epäasiallisen ja väkivaltaisen kohtelun ilmoitusjärjestelmiä koskevia kysymyksiä:

-   Ilmoitusjärjestelmien olemassaolo (`k24_1:k24_3`)
-   Koulutuksen olemassaolo ilmoitusjärjestelmille (`k25_1:k25_3`)
-   Asenteet ilmoitusjärjestelmiä kohtaan (`k26_1:k26_18`)

Tiedot pohjautuvat anonymisoituun datatiedostoon, josta on poistettu epäilyttävät vastaajat. Osion voi toistaa lataamalla Tietoarkistossa oleva datakopio ja ensin suorittamalla [luvun -@sec-datatarkistus] koodit.

```{r}
#| label: ilmoitusjarjestelmat-00-paketit
#| code-summary: "Osiossa käytetyt paketit"

library(tidyverse) # Yleinen datakäsittely
library(patchwork) # Kuvioiden asettelu

```

```{r}
#| label: ilmoitusjarjestelmat-01-avaaminen
#| code-summary: "Datan avaaminen"

data <- read.csv2("output/valmisdata.csv", tryLogical = FALSE)
varit <- c("#873073", "#893deb", "#fe79ec", "#29d8fd", "#25919d", "#96da31", "#598322", "#cdba0e")

```

## Ilmoitusjärjestelmien olemassaolo {#sec-ilmoitusjarjestelmat-olemassaolo}

```{r}
#| label: fig-ilmoitusjarjestelmat-olemassaolo
#| fig-cap: "Eri ilmoitusjärjestelmien raportoitu olemassaolo"
#| code-summary: "Kuvion piirtäminen"

data |>
  select(k24_1:k24_3) |>
  pivot_longer(
    cols = k24_1:k24_3,
    names_to = "variable",
    values_to = "value"
  ) |>
  group_by(variable, value) |>
  summarise(count = n(), .groups = "drop") |>
  mutate(
    prop = count/sum(count),
    value_label = factor(
      value,
      levels = c(1, 3, 2),
      labels = c(
        "Kyllä",
        "En osaa sanoa",
        "Ei"
      )
    )
  ) |>
  ggplot(aes(x = variable, y = prop, fill = value_label)) +
  geom_bar(stat = "identity", position = "stack") +
  geom_label(
    aes(
      label = scales::percent(prop, accuracy = 1, decimal.mark = ","),
      group = value_label
    ),
    position = position_stack(vjust = 0.5),
    fill = "white"
  ) +
  scale_y_continuous(labels = scales::label_percent(
    suffix = " %",
    decimal.mark = ","
  )) +
  scale_x_discrete(
    labels = sapply(c(
      "Organisaation sisällä tapahtuneille tilanteille",
      "Organisaation ulkopuolelta tulleelle kohtelulle",
      "Sekä sisäiset että ulkoiset tilanteet yhdessä järjestelmässä"
    ), str_wrap, width = 18, USE.NAMES = FALSE)
  ) +
  scale_fill_manual(
    values = varit[c(7, 4, 1)]
  ) +
  labs(
    x = "Suhde kaikista vastaajista (%)",
    fill = "Vastaukset"
  ) +
  theme(
    axis.title.y = element_blank()
  )

```

## Ilmoitusjärjestelmien koulutukset {#sec-ilmoitusjarjestelmat-koulutus}

```{r}
#| label: fig-ilmoitusjarjestelmat-koulutus
#| fig-cap: "Olemassa olevien ilmoitusjärjestelmien koulutukset"
#| code-summary: "Kuvion piirtäminen"

sisa <- data |>
  filter(between(k25_1, 0, 3)) |>
  select(k25_1) |>
  pivot_longer(
    cols = k25_1,
    names_to = "variable",
    values_to = "value"
  ) |>
  group_by(variable, value) |>
  summarise(count = n(), .groups = "drop") |>
  mutate(
    prop = count/sum(count),
    value_label = factor(
      value,
      levels = c(3, 2, 1, 0),
      labels = sapply(c(
        "On koulutusta, ja olen käynyt sen",
        "On koulutusta, mutta en ole käynyt sitä",
        "Ei ole koulutusta",
        "En osaa sanoa"
      ), str_wrap, width = 18, USE.NAMES = FALSE
    ))
  ) |>
  ggplot(aes(x = variable, y = prop, fill = value_label)) +
  geom_bar(stat = "identity", position = "stack") +
  scale_y_continuous(labels = scales::label_percent(
    suffix = " %",
    decimal.mark = ","
  )) +
  scale_x_discrete(
    labels = sapply(c(
      "Organisaation sisällä tapahtuneille tilanteille"
    ), str_wrap, width = 18, USE.NAMES = FALSE)
  ) +
  scale_fill_manual(
    values = varit[c(7, 5, 3, 1)],
    guide = guide_legend(reverse = TRUE)
  ) +
  labs(
    x = "",
    y = "Suhde vastaajista, joiden mielestä organisaatiolla on kyseinen järjestelmä käytössä (%)",
    fill = "Vastaukset"
  ) +
  theme(axis.title.x = element_blank(), legend.position = "bottom") +
  geom_label(
    aes(
      label = scales::percent(prop, accuracy = 1, decimal.mark = ","),
      group = value_label
    ),
    position = position_stack(vjust = 0.5),
    show.legend = FALSE,
    fill = "white"
  ) +
  coord_flip()

ulko <- data |>
  filter(between(k25_2, 0, 3)) |>
  select(k25_2) |>
  pivot_longer(
    cols = k25_2,
    names_to = "variable",
    values_to = "value"
  ) |>
  group_by(variable, value) |>
  summarise(count = n(), .groups = "drop") |>
  mutate(
    prop = count/sum(count),
    value_label = factor(
      value,
      levels = c(3, 2, 1, 0),
      labels = sapply(c(
        "On koulutusta, ja olen käynyt sen",
        "On koulutusta, mutta en ole käynyt sitä",
        "Ei ole koulutusta",
        "En osaa sanoa"
      ), str_wrap, width = 18, USE.NAMES = FALSE
    ))
  ) |>
  ggplot(aes(x = variable, y = prop, fill = value_label)) +
  geom_bar(stat = "identity", position = "stack") +
  scale_y_continuous(labels = scales::label_percent(
    suffix = " %",
    decimal.mark = ","
  )) +
  scale_x_discrete(
    labels = sapply(c(
      "Organisaation ulkopuolelta tulleelle kohtelulle"
    ), str_wrap, width = 18, USE.NAMES = FALSE)
  ) +
  scale_fill_manual(
    values = varit[c(7, 5, 3, 1)],
    guide = guide_legend(reverse = TRUE)
  ) +
  labs(
    x = "",
    y = "Suhde vastaajista, joiden mielestä organisaatiolla on kyseinen järjestelmä käytössä (%)",
    fill = "Vastaukset"
  ) +
  theme(axis.title.x = element_blank(), legend.position = "bottom") +
  geom_label(
    aes(
      label = scales::percent(prop, accuracy = 1, decimal.mark = ","),
      group = value_label
    ),
    position = position_stack(vjust = 0.5),
    show.legend = FALSE,
    fill = "white"
  ) +
  coord_flip()

molemmat <- data |>
  filter(between(k25_3, 0, 3)) |>
  select(k25_3) |>
  pivot_longer(
    cols = k25_3,
    names_to = "variable",
    values_to = "value"
  ) |>
  group_by(variable, value) |>
  summarise(count = n(), .groups = "drop") |>
  mutate(
    prop = count/sum(count),
    value_label = factor(
      value,
      levels = c(3, 2, 1, 0),
      labels = sapply(c(
        "On koulutusta, ja olen käynyt sen",
        "On koulutusta, mutta en ole käynyt sitä",
        "Ei ole koulutusta",
        "En osaa sanoa"
      ), str_wrap, width = 18, USE.NAMES = FALSE
    ))
  ) |>
  ggplot(aes(x = variable, y = prop, fill = value_label)) +
  geom_bar(stat = "identity", position = "stack") +
  scale_y_continuous(labels = scales::label_percent(
    suffix = " %",
    decimal.mark = ","
  )) +
  scale_x_discrete(
    labels = sapply(c(
      "Sekä sisäiset että ulkoiset tilanteet yhdessä järjestelmässä"
    ), str_wrap, width = 18, USE.NAMES = FALSE)
  ) +
  scale_fill_manual(
    values = varit[c(7, 5, 3, 1)],
    guide = guide_legend(reverse = TRUE)
  ) +
  labs(
    x = "",
    y = "Suhde vastaajista, joiden mielestä organisaatiolla on kyseinen järjestelmä käytössä (%)",
    fill = "Vastaukset"
  ) +
  theme(axis.title.x = element_blank(), legend.position = "bottom") +
  geom_label(
    aes(
      label = scales::percent(prop, accuracy = 1, decimal.mark = ","),
      group = value_label
    ),
    position = position_stack(vjust = 0.5),
    show.legend = FALSE,
    fill = "white"
  ) +
  coord_flip()

sisa / ulko / molemmat +
  plot_layout(
    guides = "collect",
    axes = "collect"
  ) &
  theme(
    legend.position = "bottom"
  ) &
  guides(
    fill = guide_legend(nrow = 2, byrow = TRUE)
  )

```

## Asenteet ilmoitusjärjestelmiä kohtaan {#sec-ilmoitusjarjestelmat-asenteet}

```{r}
#| label: fig-ilmoitusjarjestelmat-asenteet
#| fig-cap: "Asenteet ilmoitusjärjestelmiä kohtaan"
#| code-summary: "Kuvion piirtäminen"

# Muutetaan data pitkään formaattiin
data_long <- data |>
  select(k26_1:k26_18) |>
  pivot_longer(
    cols = k26_1:k26_18,
    names_to = "variable",
    values_to = "value"
  )

# Haetaan haluttu muuttujajärjestys sekä muuttujien vanhat ja uudet nimet
jarjestys <- data_long |>
  filter(value == 7) |>
  group_by(variable) |>
  summarise(ordercount = n()) |>
  arrange(ordercount) |>
  pull(variable)

vanhat_nimet <- data |>
  select(k26_1:k26_18) |>
  colnames()

uudet_nimet <- sapply(c(
    "Liian raskaita",
    "Ei johda toimenpiteisiin",
    "Pelkään vastatoimia",
    "Tekijää ei voi syyttää toiminnastaan",
    "Ilmoitan kaikki tilanteet",
    "Konfliktitilanteet ovat osa työtäni",
    "Ei ole tilaisuutta tehdä ilmoitusta",
    "Epäselvää, milloin ilmoitus tulisi tehdä",
    "Unohdan tehdä ilmoituksen",
    "Ammattitaitoni kyseenalaistettaisiin",
    "Joku muu hoitaa puolestani",
    "Valtakunnallisesta prosessista olisi hyötyä",
    "En halua pahaa tekijälle",
    "Kokemukset ovat yksittäistapahtumia",
    "Tekijä saa tietää ilmoituksesta",
    "Kollegani näkisivät minut vaikeana",
    "Pelkään menettäväni työpaikkani",
    "Pelkään kollegoideni ryhtyvän vastatoimiin"
  ), str_wrap, width = 36, USE.NAMES = FALSE)

# Piirretään kuva
data_long |>
  group_by(variable, value) |>
  summarise(count = n()) |>
  mutate(
    prop = count/sum(count),
    value_label = factor(
      value,
      levels = sort(unique(value)),
      labels = sapply(c(
        "Erittäin eri mieltä",
        "Eri mieltä",
        "Jokseenkin eri mieltä",
        "Ei samaa eikä eri mieltä",
        "Jokseenkin samaa mieltä",
        "Samaa mieltä",
        "Erittäin samaa mieltä"
      ), str_wrap, width = 18, USE.NAMES = FALSE
    ))
  ) |>
  ggplot(aes(
    x = factor(
      variable,
      levels = jarjestys,
      labels = setNames(as.list(uudet_nimet), vanhat_nimet)[jarjestys]),
    y = prop,
    fill = value_label
  )) +
  geom_bar(stat = "identity") +
  scale_y_continuous(labels = scales::label_percent(
    suffix = " %",
    decimal.mark = ","
  )) +
  scale_fill_manual(
    values = varit[1:7]
  ) +
  labs(
    x = "",
    y = "Suhde kaikista vastaajista (%)",
    caption = "Järjestetty erittäin samaa mieltä olevien määrän mukaan laskevassa järjestyksessä",
    fill = "Vastaukset"
  ) +
  theme(axis.title.y = element_blank()) + 
  geom_hline(
    linetype = 2,
    yintercept = 0.25
  ) + 
  geom_hline(
    linetype = 2,
    yintercept = 0.5
  ) + 
  geom_hline(
    linetype = 2,
    yintercept = 0.75
  ) +
  coord_flip()

```
