# Ilmoitusjärjestelmät {#sec-ilmoitusjarjestelmat}

---
eval: true
---

Tässä osiossa käsitellään epäasiallisen ja väkivaltaisen kohtelun ilmoitusjärjestelmiä koskevia kysymyksiä:

-   Ilmoitusjärjestelmien olemassaolo (`k24_1:k24_3`)
-   Koulutuksen olemassaolo ilmoitusjärjestelmille (`k25_1:k25_3`)
-   Asenteet ilmoitusjärjestelmiä kohtaan (`k26_1:k26_18`)

```{r}
#| label: ilmoitusjarjestelmat-00-paketit

library(tidyverse)
library(ggpubr)

```

```{r}
#| label: ilmoitusjarjestelmat-01-avaaminen

data <- read.csv2("output/anonymisoitudata.csv", tryLogical = FALSE)

```

## Ilmoitusjärjestelmien olemassaolo {#sec-ilmoitusjarjestelmat-olemassaolo}

```{r}
#| label: fig-ilmoitusjarjestelmat-olemassaolo
#| fig-cap: "Eri ilmoitusjärjestelmien raportoitu olemassaolo"

data |>
  select(k24_1:k24_3) |>
  pivot_longer(
    cols = k24_1:k24_3,
    names_to = "variable",
    values_to = "value"
  ) |>
  group_by(variable, value) |>
  summarise(count = n()) |>
  mutate(prop = count/sum(count)) |>
  ggplot(aes(
    y = variable,
    x = prop,
    fill = factor(
      value,
      levels = c(1, 3, 2),
      labels = sapply(c(
        "Kyllä",
        "En osaa sanoa",
        "Ei"
      ), str_wrap, width = 18, USE.NAMES = FALSE
    ))
  )) +
  geom_bar(stat = "identity") +
  scale_x_continuous(labels = scales::label_percent(
    suffix = " %",
    decimal.mark = ","
  )) +
  scale_y_discrete(
    labels = sapply(c(
      "Organisaation sisällä tapahtuneille tilanteille",
      "Organisaation ulkopuolelta tulleelle kohtelulle",
      "Sekä sisäiset että ulkoiset tilanteet yhdessä järjestelmässä"
    ), str_wrap, width = 18, USE.NAMES = FALSE)
  ) +
  labs(
    x = "Suhde kaikista vastaajista (%)",
    fill = "Vastaukset"
  ) +
  theme(axis.title.y = element_blank()) +
  geom_text(
    aes(
      label = ifelse(
        test = is.na(value), 
        yes = "",
        no = scales::percent(prop, accuracy = 0.1, decimal.mark = ","))
    ),
    position = position_stack(vjust = 0.5),
    color = "white"
  )

```

## Ilmoitusjärjestelmien koulutukset {#sec-ilmoitusjarjestelmat-koulutus}

```{r}
#| label: fig-ilmoitusjarjestelmat-koulutus
#| fig-cap: "Olemassa olevien ilmoitusjärjestelmien koulutukset"

sisa <- data |>
  filter(between(k25_1, 0, 3)) |>
  select(k25_1) |>
  pivot_longer(
    cols = k25_1,
    names_to = "variable",
    values_to = "value"
  ) |>
  group_by(variable, value) |>
  summarise(count = n()) |>
  mutate(prop = count/sum(count)) |>
  ggplot(aes(
    y = variable,
    x = prop,
    fill = factor(
      value,
      levels = c(3, 2, 1, 0),
      labels = sapply(c(
        "On koulutusta, ja olen käynyt sen",
        "On koulutusta, mutta en ole käynyt sitä",
        "Ei ole koulutusta",
        "En osaa sanoa"
      ), str_wrap, width = 18, USE.NAMES = FALSE
    ))
  )) +
  geom_bar(stat = "identity") +
  scale_x_continuous(labels = scales::label_percent(
    suffix = " %",
    decimal.mark = ","
  )) +
  scale_y_discrete(
    labels = sapply(c(
      "Organisaation sisällä tapahtuneille tilanteille"
    ), str_wrap, width = 18, USE.NAMES = FALSE)
  ) +
  labs(
    fill = "Vastaukset"
  ) +
  theme(axis.title.y = element_blank()) +
  geom_text(
    aes(
      label = ifelse(
        test = is.na(value), 
        yes = "",
        no = scales::percent(prop, accuracy = 0.1, decimal.mark = ","))
    ),
    position = position_stack(vjust = 0.5),
    color = "white"
  )

ulko <- data |>
  filter(between(k25_2, 0, 3)) |>
  select(k25_2) |>
  pivot_longer(
    cols = k25_2,
    names_to = "variable",
    values_to = "value"
  ) |>
  group_by(variable, value) |>
  summarise(count = n()) |>
  mutate(prop = count/sum(count)) |>
  ggplot(aes(
    y = variable,
    x = prop,
    fill = factor(
      value,
      levels = c(3, 2, 1, 0),
      labels = sapply(c(
        "On koulutusta, ja olen käynyt sen",
        "On koulutusta, mutta en ole käynyt sitä",
        "Ei ole koulutusta",
        "En osaa sanoa"
      ), str_wrap, width = 18, USE.NAMES = FALSE
    ))
  )) +
  geom_bar(stat = "identity") +
  scale_x_continuous(labels = scales::label_percent(
    suffix = " %",
    decimal.mark = ","
  )) +
  scale_y_discrete(
    labels = sapply(c(
      "Organisaation ulkopuolelta tulleelle kohtelulle"
    ), str_wrap, width = 18, USE.NAMES = FALSE)
  ) +
  labs(
    fill = "Vastaukset"
  ) +
  theme(axis.title.y = element_blank()) +
  geom_text(
    aes(
      label = ifelse(
        test = is.na(value), 
        yes = "",
        no = scales::percent(prop, accuracy = 0.1, decimal.mark = ","))
    ),
    position = position_stack(vjust = 0.5),
    color = "white"
  )

molemmat <- data |>
  filter(between(k25_3, 0, 3)) |>
  select(k25_3) |>
  pivot_longer(
    cols = k25_3,
    names_to = "variable",
    values_to = "value"
  ) |>
  group_by(variable, value) |>
  summarise(count = n()) |>
  mutate(prop = count/sum(count)) |>
  ggplot(aes(
    y = variable,
    x = prop,
    fill = factor(
      value,
      levels = c(3, 2, 1, 0),
      labels = sapply(c(
        "On koulutusta, ja olen käynyt sen",
        "On koulutusta, mutta en ole käynyt sitä",
        "Ei ole koulutusta",
        "En osaa sanoa"
      ), str_wrap, width = 18, USE.NAMES = FALSE
    ))
  )) +
  geom_bar(stat = "identity") +
  scale_x_continuous(labels = scales::label_percent(
    suffix = " %",
    decimal.mark = ","
  )) +
  scale_y_discrete(
    labels = sapply(c(
      "Sekä sisäiset että ulkoiset tilanteet yhdessä järjestelmässä"
    ), str_wrap, width = 18, USE.NAMES = FALSE)
  ) +
  labs(
    fill = "Vastaukset"
  ) +
  theme(axis.title.y = element_blank(), axis.title.x = element_blank()) +
  geom_text(
    aes(
      label = ifelse(
        test = is.na(value), 
        yes = "",
        no = scales::percent(prop, accuracy = 0.1, decimal.mark = ","))
    ),
    position = position_stack(vjust = 0.5),
    color = "white"
  )

fig <- ggarrange(
  sisa + rremove("legend") + rremove("xlab"),
  ulko + rremove("legend") + rremove("xlab"),
  molemmat + rremove("legend") + rremove("xlab"),
  ncol = 1,
  nrow = 3,
  legend = "bottom",
  common.legend = TRUE
)

annotate_figure(
  fig,
  bottom = text_grob("Suhde vastaajista, joiden mielestä organisaatiolla on kyseinen järjestelmä käytössä (%)")
)

```

## Asenteet ilmoitusjärjestelmiä kohtaan {#sec-ilmoitusjarjestelmat-asenteet}

```{r}
#| label: fig-ilmoitusjarjestelmat-asenteet
#| fig-cap: "Asenteet ilmoitusjärjestelmiä kohtaan"

# Muutetaan data pitkään formaattiin
data_long <- data |>
  select(k26_1:k26_18) |>
  pivot_longer(
    cols = k26_1:k26_18,
    names_to = "variable",
    values_to = "value"
  )

# Haetaan haluttu muuttujajärjestys sekä muuttujien vanhat ja uudet nimet
jarjestys <- data_long |>
  filter(value == 7) |>
  group_by(variable) |>
  summarise(ordercount = n()) |>
  arrange(ordercount) |>
  pull(variable)

vanhat_nimet <- data |>
  select(k26_1:k26_18) |>
  colnames()

uudet_nimet <- sapply(c(
    "Liian raskaita",
    "Ei johda toimenpiteisiin",
    "Pelkään vastatoimia",
    "Tekijää ei voi syyttää toiminnastaan",
    "Ilmoitan kaikki tilanteet",
    "Konfliktitilanteet ovat osa työtäni",
    "Ei ole tilaisuutta tehdä ilmoitusta",
    "Epäselvää, milloin ilmoitus tulisi tehdä",
    "Unohdan tehdä ilmoituksen",
    "Ammattitaitoni kyseenalaistettaisiin",
    "Joku muu hoitaa puolestani",
    "Valtakunnallisesta prosessista olisi hyötyä",
    "En halua pahaa tekijälle",
    "Kokemukset ovat yksittäistapahtumia",
    "Tekijä saa tietää ilmoituksesta",
    "Kollegani näkisivät minut vaikeana",
    "Pelkään menettäväni työpaikkani",
    "Pelkään kollegoideni ryhtyvän vastatoimiin"
  ), str_wrap, width = 36, USE.NAMES = FALSE)

# Piirretään kuva
data_long |>
  group_by(variable, value) |>
  summarise(count = n()) |>
  mutate(prop = count/sum(count)) |>
  ggplot(aes(
    y = factor(
      variable,
      levels = jarjestys,
      labels = setNames(as.list(uudet_nimet), vanhat_nimet)[jarjestys]),
    x = prop,
    fill = factor(
      value,
      levels = sort(unique(value)),
      labels = sapply(c(
        "Erittäin eri mieltä",
        "Eri mieltä",
        "Jokseenkin eri mieltä",
        "Ei samaa eikä eri mieltä",
        "Jokseenkin samaa mieltä",
        "Samaa mieltä",
        "Erittäin samaa mieltä"
      ), str_wrap, width = 18, USE.NAMES = FALSE
    ))
  )) +
  geom_bar(stat = "identity") +
  scale_x_continuous(labels = scales::label_percent(
    suffix = " %",
    decimal.mark = ","
  )) +
  labs(
    x = "Suhde kaikista vastaajista (%)
    Järjestetty erittäin samaa mieltä olevien määrän mukaan laskevassa järjestyksessä",
    fill = "Vastaukset"
  ) +
  theme(axis.title.y = element_blank()) + 
  geom_vline(
    linetype = 2,
    xintercept = 0.25
  ) + 
  geom_vline(
    linetype = 2,
    xintercept = 0.5
  ) + 
  geom_vline(
    linetype = 2,
    xintercept = 0.75
  )
```
