# Ilmoitusjärjestelmäasenteiden verkostoanalyysi {#sec-ilmoasenteet_validointi}

---
eval: true
---

Tässä osiossa analysoimme ilmoitusjärjestelmiin kohdistuvien asennemuuttujien yhteisrakennetta eksploratiivisen verkostoanalyysin avulla. Tiedot pohjautuvat anonymisoituun datatiedostoon, josta on poistettu epäilyttävät vastaajat. Osion voi toistaa lataamalla Tietoarkistossa oleva datakopio ja ensin suorittamalla [luvun -@sec-datatarkistus] koodit.

```{r}
#| label: ilmoasenteet_validointi-00-paketit
#| code-summary: "Osiossa käytetyt paketit"

library(EGAnet) # EGA-mallien asettaminen
library(patchwork) # Kuvioiden asettelu
library(ggstatsplot) # Tilastokuvioiden piirtäminen
library(tidyverse) # Yleinen datakäsittely

set.seed(12345)

```

```{r}
#| label: ilmoasenteet_validointi-01-avaaminen
#| code-summary: "Datan avaaminen"

data <- read.csv2("output/valmisdata.csv", tryLogical = FALSE)

```

## Muuttujien valitseminen analyysiin {#sec-ilmoasenteet_validointi-muuttujat}

Päätimme jättää pois neljä muuttujaa patteristosta:

-   `k26_4`: Jos henkilöllä on alentunut toimintakyky, häntä ei voi syyttää toiminnastaan
-   `k26_6`: Konfliktitilanteet ovat osa työtäni
-   `k26_14`: Tilanteet ovat yksittäistapauksia
-   `k26_5`: Ilmoitan kaikki kohtaamani tilanteet

Ensimmäiset kolme muuttujaa ovat yleisiä asenteita epäasiallisia ja väkivaltaisia kohtaamisia kohtaan. Viimeinen muuttuja liittyy ilmoitusjärjestelmiin, mutta kuvailee ennemmin vastaajan toimintaa eikä asenteita.

Otimme mukaan neljätoista muuttujaa analyysiin:

-   `k26_1`: Prosessit ovat liian raskaita tai työläitä
-   `k26_2`: Prosessit eivät johda toimenpiteisiin
-   `k26_3`: Pelkään esihenkilön vastatoimia
-   `k26_7`: Minulla ei ole tilaisuutta tai mahdollisuutta ilmoittaa
-   `k26_8`: Epäselvää, milloin minun tulisi ilmoittaa
-   `k26_9`: Unohdan ilmoittaa
-   `k26_10`: Pelkään ammattitaitoni kyseenalaistamista
-   `k26_11`: Ajattelin, että joku muu hoitaa ilmoituksen
-   `k26_12`: Valtakunnallisesta ilmoitusprosessista olisi hyötyä
-   `k26_13`: En halua pahaa tekijälle
-   `k26_15`: Pelkään, että tekijä saa tietää ilmoituksesta
-   `k26_16`: Kollegani näkisi minut ongelmallisena tai vaikeana
-   `k26_17`: Pelkään menettäväni työpaikkani
-   `k26_18`: Pelkään kollegoiden vastatoimia

Muuttuja `k26_12` käännettiin ennen analyysia, sillä se on ainoa positiivisesti muotoiltu väite. Täten mahdolliset faktorit edustavat negatiivisia mielipiteitä.

```{r}
#| label: ilmoasenteet_validointi-02-koodaus
#| code-summary: "Yhden muuttujan kääntäminen ennen analyysia"

# Tallennetaan muuttujien nimet helpottaakseen analyysia
muuttujat <- c(
  "k26_1", "k26_2", "k26_3", "k26_7", "k26_8",
  "k26_9", "k26_10", "k26_11", "k26_12", "k26_13",
  "k26_15", "k26_16", "k26_17", "k26_18"
)

# Käännetään muuttuja k26_12
data <- data |>
  mutate(
    across(
      k26_12,
      ~ case_match(
        .x,
        1 ~ 7,
        2 ~ 6,
        3 ~ 5,
        4 ~ 4,
        5 ~ 3,
        6 ~ 2,
        7 ~ 1,
        NA ~ NA
      )
    )
  )

```

## Eksploratiivinen verkostoanalyysi {#sec-ilmoasenteet_validointi-ega}

Teimme eksploratiivisen verkostoanalyysin (engl. *exploratory graph analysis*, EGA) ymmärtääksemme muuttujien välisiä suhteita paremmin.

```{r}
#| label: ilmoasenteet_validointi-03-egaUVA
#| code-summary: "Uniikin varianssin analyysi"

ega.uva <- UVA(
  data = data |> select(all_of(muuttujat))
)

print(ega.uva)

```

Uniikin varianssin analyysi tunnistaa yhden muuttujaparin, joiden varianssit verkostomallissa ovat liian päällekkäisiä: `k26_16` ("Kollegani näkisivät minut ongelmallisena tai vaikeana jos tekisin ilmoituksen") ja `k26_18` ("Pelkään kollegoideni ryhtyvän vastatoimiin, jos tekisin ilmoituksen").

Malli ehdottaa poistettavaksi muuttujaa `r ega.uva$keep_remove$remove`.

```{r}
#| label: fig-ilmoasenteet_validointi-04-ega
#| fig-cap: "Eksploratiivinen verkostoanalyysi, 14 muuttujaa, Walktrap-algoritmi, GLASSO-malli"
#| code-summary: "EGA-mallin asettaminen"

ega.malli <- EGA(
  data = ega.uva$reduced_data,
  uni.method = "LE",
  corr = "pearson",
  na.data = "pairwise",
  model = "glasso",
  algorithm = "walktrap"
)

print(ega.malli)

```

@fig-ilmoasenteet_validointi-04-ega osoittaa EGA-mallin estimoinnin rakenteen. Malli ehdottaa kahta muuttujaryhmää, A ja B.

Ryhmä A:

-   `k26_1` Liian raskaat
-   `k26_2` Ei johda toimenpiteisiin
-   `k26_7` Ei tilaisuutta
-   `k26_8` Epäselvää
-   `k26_9` Unohdan
-   `k26_11` Joku muu hoitaa
-   `k26_12` Valtakunnallinen prosessi (käännetty)
-   `k26_13` En halua pahaa

Ryhmä B:

-   `k26_3` Pelkään esihenkilön vastatoimia
-   `k26_10` Ammattitaidon kyseenalaistaminen
-   `k26_15` Tekijä saa tietää
-   `k26_17` Pelkään työpaikan menettämistä
-   `k26_18` Pelkään kollegoiden vastatoimia

```{r}
#| label: fig-ilmoasenteet_validointi-05-egastabiliteetti
#| fig-cap: "EGA-mallin ulottuvuuksien stabiliteetti"
#| code-summary: "EGA-mallin ulottuvuuksien stabiliteetti"

ega.boot <- bootEGA(
  data = ega.uva$reduced_data,
  iter = 1000,
  type = "resampling",
  uni.method = "LE",
  corr = "pearson",
  na.data = "pairwise",
  model = "glasso",
  algorithm = "walktrap",
  seed = 1234 # Mahdollistaa toistettavuuden
)

print(ega.boot)

```

Stabiliteettiarvot yli noin 0.75 ovat luotettavia. Analyysi osoittaa, että muuttuja `k26_13` (Tekijä saa tietää) ei ole vakaa bootstrap-analyysissa, ja voi vaihdella otosten välillä. Muuttujat `k26_7` (Ei tilaisuutta) ja `k26_2` (Ei johda toimenpiteisiin) ovat vakauden rajan alla. Muut muuttujat täyttävät vakauden raja-arvon.

Ulottuvuuksien mediaani oli 2, mutta 95 prosentin luottamusväli oli laaja ja sisälsi myös yhden ja kolmen (95 % CI `r round(ega.boot$summary.table$Lower.CI, 2)`-`r round(ega.boot$summary.table$Upper.CI, 2)`). Tuhannen bootstrap-ajon mallissa kahden ulottuvuuden malli esiintyi `r round(ega.boot$frequency$Frequency[1]*100, 0)` prosenttia, kolmen ulottuvuuden malli `r round(ega.boot$frequency$Frequency[2]*100, 0)` prosenttia, neljän ulottuvuuden malli `r round(ega.boot$frequency$Frequency[3]*100, 0)` prosenttia ja viiden ulottuvuuden malli `r round(ega.boot$frequency$Frequency[4]*100, 0)` prosenttia kerroista.

## Summamuuttujien tarkistus

```{r}
#| label: ilmoasenteet_validointi-06-summamuuttuja
#| code-summary: "Summamuuttujien rakentaminen"

data <- data |>
  mutate(
    ilmo1_sum = k26_1 + k26_2 + k26_7 + k26_8 + k26_9 + k26_11 + k26_12 + k26_13,
    ilmo2_sum = k26_3 + k26_10 + k26_15 + k26_17 + k26_18,
    ilmo1 = ilmo1_sum/8,
    ilmo2 = ilmo2_sum/5
  )

```

```{r}
#| label: fig-ilmoasenteet_validointi-07-jakaumakuviot
#| fig-cap: "Ilmoitusjärjestelmiin kohdistuvien asenteiden summamuuttujien jakaumat"

ilmo1ka <- mean(data$ilmo1, na.rm = TRUE)
ilmo2ka <- mean(data$ilmo2, na.rm = TRUE)

ilmo1_fig <- data |>
  select(ilmo1) |>
  ggplot(aes(x = ilmo1, y = "")) +
  geom_boxplot(fill = "#C20E1A") + 
  geom_point(aes(y = "", x = ilmo1ka), colour = "#C5B568",
             size = 3, show.legend = FALSE) +
  geom_label(aes(y = "", x = ilmo1ka), label = round(ilmo1ka, 2),
            hjust = -0.5, fill = "white") +
  coord_flip() +
  scale_x_continuous(
    limits = c(1, 7)
  ) +
  labs(
    x = "Pisteet (keskiarvo 1-7)",
    y = "Heikoksi koettu hyöty-panos -suhde"
  ) +
  theme(
    axis.text.x = element_blank(),
    axis.ticks.x = element_blank()
  )

ilmo2_fig <- data |>
  select(ilmo2) |>
  ggplot(aes(x = ilmo2, y = "")) +
  geom_boxplot(fill = "#C20E1A") + 
  geom_point(aes(y = "", x = ilmo2ka), colour = "#C5B568",
             size = 3, show.legend = FALSE) +
  geom_label(aes(y = "", x = ilmo2ka), label = round(ilmo2ka, 2),
            hjust = -0.5, fill = "white") +
  coord_flip() +
  scale_x_continuous(
    limits = c(1, 7)
  ) +
  labs(
    x = "Pisteet (keskiarvo 1-7)",
    y = "Negatiivisten vaikutusten pelko"
  ) +
  theme(
    axis.text.x = element_blank(),
    axis.ticks.x = element_blank()
  )

ilmo_korr <- data |>
  ggscatterstats(
    x = "ilmo1",
    y = "ilmo2",
    type = "robust",
    bf.message = FALSE,
    digits = 1,
    xlab = "Heikoksi koettu hyöty-panos -suhde",
    ylab = "Negatiivisten vaikutusten pelko"
  )

(ilmo1_fig + ilmo2_fig + plot_layout(axes = "collect_y")) / ilmo_korr
  
```
