# Katsausartikkeli {#sec-katsausartikkeli}

---
eval: true
freeze: false
---

Tämä osio sisältää hankkeen kirjallisuuskatsaukseen liittyvän tutkimusartikkelin dokumentoinnin ja toistotiedot. Artikkelin sisältö eroaa lievästi hankkeen kirjallisuuskatsauksesta aiheen vuoksi.

Otsikko: **Pelastajien ja ensihoitajien kokema epäasiallinen ja väkivaltainen kohtelu - systemaattiseen kirjallisuuskatsaukseen pohjautuva käsiteanalyysi ja esiintyvyyden meta-analyysi**

Julkaisutila: **Julkaisematon**

Kaikki koodiruudut ovat nähtävissä avaamalla koodin pudotusvalikon. Koodit voi myös asettaa näkyville valitsemalla "Show all code" yläoikealla olevassa pudotusvalikossa. Painamalla samasta pudotusvalikosta "Source code" näkyy koko dokumentin Markdown-lähde.

```{r}
#| label: art-00-paketit

# Avataan tarpeelliset kirjastot hiljaisesti
suppressPackageStartupMessages({
  library(tidyverse)
  library(ggstatsplot)
  library(PRISMA2020)
  library(metafor)
  library(knitr) # Vain verkkosivun taulukon taittoon, voi jättää muuten pois
})
```

## Datasaatavuus {#sec-katsausartikkeli-datasaatavuus}

Kaikki tässä osiossa käytetty data on saatavilla verkkosivun GitHub-lähteessä. Alla on myös eritelty linkit jokaiselle datatiedostolle:

-   [PRISMA-kulkukaavion tiedot](https://github.com/osaal/nollatoleranssi_liitesivusto/blob/master/data/20240702_PRISMAtiedot.csv)

-   [Tulosten yleiskuvatiedot](https://github.com/osaal/nollatoleranssi_liitesivusto/blob/master/data/20240528_tulostenmetatiedot.csv)

-   [Määrällisten kyselyjen laadunarviointitiedot](https://github.com/osaal/nollatoleranssi_liitesivusto/blob/master/data/laadunarviointi_m%C3%A4%C3%A4r%C3%A4llisetkyselyt.csv)

-   [Tutkimusten käsitemääritelmätiedot](https://github.com/osaal/nollatoleranssi_liitesivusto/blob/master/data/artikkeli_määritelmät.csv)

-   [Vakiintuneiden mittareiden tiedot](https://github.com/osaal/nollatoleranssi_liitesivusto/blob/master/data/artikkeli_mittarit_vakiintuneet.csv)

-   [Itsekehitettyjen mittareiden tiedot](https://github.com/osaal/nollatoleranssi_liitesivusto/blob/master/data/artikkeli_mittarit_itsekehitetyt.csv)

-   [Meta-analyysin tiedot](https://github.com/osaal/nollatoleranssi_liitesivusto/blob/master/data/metaanalyysidata.csv)

Kaikki data on UTF-8-mallisessa `.csv`-tiedostossa käyttäen puolipistettä erottimena.

```{r}
#| label: art-01-datanavaus

### PRISMA-kulkukaavion tiedot

# Käytämme csv2-funktiota, koska Excel ei suostu exportoimaan csv-tiedostoa pilkkuerottimella puolipiste-erottimen sijaan, jostain syystä.
prisma <- read.csv2("data/kirjallisuuskatsaus/artikkeli/prismatiedot.csv") %>% PRISMA_data(.)

### Yleiskuvatiedot
data <- read.csv2("data/kirjallisuuskatsaus/metatiedot.csv") %>%
  tibble() %>%
  dplyr::filter(Haku %in% c(1:4, 6))

### Määrällisten kyselyjen laadunarviointitiedot
laatu_määrälliset <- read.csv2("data/kirjallisuuskatsaus/laadunarviointi_määrällisetkyselyt.csv") %>%
  tibble() %>%
  dplyr::filter(!Viite %in% c(
    "Huotari 2019",
    "Keskinen 2011",
    "Koivunen ym. 2018",
    "Leino ym. 2011a",
    "Leino ym. 2011b",
    "Leino ym. 2011c",
    "Leino ym. 2011d",
    "Paasonen & Vainio 2022"
  ))

### Laadullisten tutkimusten laadunarviointitiedot
laatu_laadulliset <- read.csv2("data/kirjallisuuskatsaus/laadunarviointi_laadullisettutkimukset.csv") %>%
  tibble()

### Käsitemääritelmätiedot

# Luetaan data ja korvataan tyhjät solut nollalla (käsittää vain numeraalit)
maaritelmadata <- read.csv2("data/kirjallisuuskatsaus/artikkeli/määritelmät.csv") %>%
  tibble() %>%
  replace(is.na(.), 0) %>%
  dplyr::filter(!Artikkeli %in% c(
  "Huotari 2019",
  "Keskinen 2011",
  "Koivunen ym. 2018",
  "Leino ym. 2011a",
  "Leino ym. 2011b",
  "Leino ym. 2011c",
  "Leino ym. 2011d",
  "Paasonen & Vainio 2022"
  ))

### Vakiintuneiden mittareiden tiedot

# Tämä tiedosto on varmennettu etukäteen, ettei sisällä viidennen haun tietoja.
mittarit_vakiintuneet <- read.csv2("data/kirjallisuuskatsaus/artikkeli/mittarit_vakiintuneet.csv") %>%
  tibble()

### Itsekehitettyjen mittareiden tiedot

# Poistetaan viidennen haun tiedot, jos niitä esiintyy.
mittarit_itsekehitetyt <- read.csv2("data/kirjallisuuskatsaus/artikkeli/mittarit_itsekehitetyt.csv") %>%
  tibble() %>%
  dplyr::filter(!Viittaus %in% c(
    "Huotari 2019",
    "Keskinen 2011",
    "Koivunen ym. 2018",
    "Leino ym. 2011a",
    "Leino ym. 2011b",
    "Leino ym. 2011c",
    "Leino ym. 2011d",
    "Paasonen & Vainio 2022"
  ))

### Meta-analyysin tiedot

metadata <- read.csv2("data/kirjallisuuskatsaus/artikkeli/metaanalyysi.csv") %>%
  dplyr::filter(!stringr::str_detect(väkivaltamuoto, ",")) %>%
  tibble::rowid_to_column("ID")

```

## PRISMA-kulkukaavio {#sec-katsausartikkeli-prismakaavio}

Koska käsikirjoitukseen ei sisälly viidettä hakua (muut turvallisuustoimijat), PRISMA-kaavio eroaa kirjallisuuskatsauksen yleisestä kaaviosta.

Artikkelin kaavio on tehty käsin *diagrams.net*-työkalun avulla (artikkelin **Kuvio 1**). Kaavioon liitetyt tiedot löytyvät alla olevassa kaaviossa.

```{r}
#| label: fig-art-prismakaavio
#| fig-cap: "Systemaattisen krijallisuuskatsauksen PRISMA2020-protokollan mukainen kulkukaavio. Kaavio sisältää tiedot hauista 1-4 ja 6."

PRISMA_flowdiagram(
  prisma,
  previous = FALSE,
  other = TRUE,
  detail_databases = FALSE,
  fontsize = 11
)
```

## Yleiskuva tutkimuskirjallisuudesta {#sec-katsausartikkeli-yleiskuva}

Yleiskuvan lukujen ja kuvioiden laatiminen seuraa kirjallisuuskatsauksen koko yleiskuvaa, mutta haku 5:n tulokset jätetään ulkopuolelle.

### Julkaisuvuodet {#sec-katsausartikkeli-yleiskuva-julkaisuvuodet}

```{r}
#| label: fig-art-yleiskuva-julkaisuvuodet
#| fig-cap: "Kirjallisuuskatsauksen tulokset julkaisuvuosittain. Sisältää haut 1-4 ja 6"

ggplot(data = data, mapping = aes(x = Vuosi)) + 
  geom_bar(stat = "count", fill = "#c20e1a") +
  labs(y = "Määrä (n)") + 
  scale_x_continuous(breaks = seq(from = 2010, to = 2023)) + 
  geom_text(
    aes(label = after_stat(count)),
    stat = "count",
    vjust = 1.5,
    colour = "white"
  )
```

### Tutkimusasetelmat {#sec-katsausartikkeli-yleiskuva-tutkimusasetelmat}

```{r}
#| label: fig-art-yleiskuva-asetelmat
#| fig-cap: "Kirjallisuuskatsauksen tulokset tutkimusasetelmittain Sisältää haut 1-4 ja 6"

ggplot(data = data, mapping = aes(x = Tutkimusasetelma)) + 
  geom_bar(stat = "count", fill = "#c20e1a") +
  labs(y = "Määrä (n)", x = "Tutkimusasetelmat") + 
  scale_x_discrete(breaks = unique(data$Tutkimusasetelma)) +
  geom_text(
    aes(label = after_stat(count)),
    stat = "count",
    vjust = 1.5,
    colour = "white"
  )
```

### Julkaisumuodot {#sec-katsausartikkeli-yleiskuva-julkaisumuodot}

```{r}
#| label: fig-art-yleiskuva-muodot
#| fig-cap: "Kirjallisuuskatsauksen tulokset julkaisumuodottain. Sisältää haut 1-4 ja 6"

ggplot(data = data, mapping = aes(x = Muoto)) + 
  geom_bar(stat = "count", fill = "#c20e1a") +
  labs(y = "Määrä (n)", x = "Julkaisumuodot") + 
  scale_x_discrete(breaks = unique(data$Muoto)) +
  geom_text(
    aes(label = after_stat(count)),
    stat = "count",
    vjust = 1.5,
    colour = "white"
  )
```

### Tutkimusmaat {#sec-katsausartikkeli-yleiskuva-tutkimusmaat}

```{r}
#| label: fig-art-yleiskuva-maat
#| fig-cap: "Kirjallisuuskatsauksen tulokset maittain ja julkaisumuodottain.   Tuloksissa ei ole suomalaisia tutkimuksia. N/A = Ei sovellettavissa. Sisältää haut 1-4 ja 6"

data %>% dplyr::filter(Toteutusmaa != "Suomi") %>%
  ggplot(mapping = aes(x = Toteutusmaa, fill = Muoto)) + 
  geom_bar(stat = "count") +
  labs(y = "Määrä (n)", x = "Toteutusmaat") + 
  scale_x_discrete(
    breaks = unique(data$Toteutusmaa),
    guide = guide_axis(angle = 45)
  ) +
  geom_text(
    aes(label = after_stat(count)),
    stat = "count",
    vjust = -0.5,
    colour = "black",
    position = position_stack(vjust = 0.5)
  )
```

## Tutkimuksen laadunarviointi {#sec-katsausartikkeli-laadunarviointi}

Laadunarviointi seuraa samaa menetelmää kuin yleisen kirjallisuuskatsauksen tutkimusharhan riskiarviointi (ks. @sec-yleiskuvailu).

### Määrälliset kyselytutkimukset {#sec-katsausartikkeli-laadunarviointi-maaralliset}

```{r}
#| label: fig-art-laadunarviointi-maaralliset-qssp
#| fig-cap: "Q-SSP-laadunarvioinnin tulokset aakkosjärjestyksessä tutkimuksittain (n = 45). Sisältää haut 1-4 ja 6"

laatu_määrälliset %>%
  ggplot(mapping = aes(x = Viite)) +
  geom_col(aes(y = Score), fill = "#c20e1a") +
  geom_hline(yintercept = 73) +
  geom_hline(yintercept = 72, linetype = "dashed") +
  labs(y = "Luotettavuustaso (%)", x = "Julkaisu") +
  theme(axis.text.x = element_text(angle = 90, hjust = 1, vjust = 0.5)) + 
  ylim(0, 100)
```

```{r}
#| label: fig-art-laadunarviointi-maaralliset-alueet
#| fig-cap: "Q-SSP-laadunarvioinnin tulokset instrumenttain (n = 45). Sisältää haut 1-4 ja 6"

laatu_määrälliset_pivot <- laatu_määrälliset %>%
  tidyr::pivot_longer(Johdanto_1:Etiikka_3, names_to = "Osaalue")

ggplot(laatu_määrälliset_pivot, aes(y = Osaalue, fill = value)) +
  geom_bar(orientation = "y") +
  geom_text(
    aes(label = after_stat(count)),
    stat = "count",
    colour = "black",
    position = position_stack(vjust = 0.5)
  )
```

```{r}
#| label: fig-art-laadunarviointi-maaralliset-muodot
#| fig-cap: "Q-SSP-laadunarvioinnin tulokset eri julkaisumuodoittain. Sisältää haut 1-4 ja 6"

ggbetweenstats(
  laatu_määrälliset,
  x = Julkaisumuoto,
  y = Score,
  type = "parametric",
  pairwise.display = "all",
  bf.message = FALSE,
  ylab = "Luotettavuus (%)"
)
```

### Laadulliset tutkimukset {#sec-katsausartikkeli-laadunarviointi-laadulliset}

```{r}
#| label: fig-art-laadunarviointi-laadulliset-srqr
#| fig-cap: "SRQR-laadunarvioinnin tulokset aakkosjärjestyksessä tutkimuksittain (n = 17). Sisältää haut 1-4 ja 6"

laatu_laadulliset %>%
  ggplot(mapping = aes(x = Viite)) +
  geom_col(aes(y = Score), fill = "#c20e1a") +
  labs(y = "Luotettavuustaso (%)", x = "Julkaisu") +
  theme(axis.text.x = element_text(angle = 90, hjust = 1, vjust = 0.5)) + 
  ylim(0, 100)
```

```{r}
#| label: fig-art-laadunarviointi-laadulliset-alueet
#| fig-cap: "SRQR-laadunarvioinnin tulokset instrumenttain (n = 17). Sisältää haut 1-4 ja 6"

laatu_laadulliset_pivot <- laatu_laadulliset %>%
  tidyr::pivot_longer(Otsikko:Muu_2, names_to = "Osaalue")

ggplot(laatu_laadulliset_pivot, aes(y = Osaalue, fill = value)) +
  geom_bar(orientation = "y") +
  geom_text(
    aes(label = after_stat(count)),
    stat = "count",
    colour = "black",
    position = position_stack(vjust = 0.5)
  )
```

## Epäasiallisen ja väkivaltaisen kohtelun määritelmät {#sec-katsausartikkeli-maaritelmat}

```{r}
#| label: art-02-maaritelmat-valmistelu

maaritelmadata <- maaritelmadata %>%
  mutate(
    across(
      c(Antaa.määritelmän., Lakiviite, Tutkimusviite, Sanakirjaviite, Organisaatioviite),
      as.factor
    )
  )
```

Huomautamme, että datatiedostossa olevat `X.`-tunnisteet vastaavat koko kirjallisuuskatsauksen numerointia, ei tämän artikkelin numerointia, ja eroavat siten käsikirjoituksen liitetaulukossa annetuista tunnistenumeroista. Tutkimukset voi sen sijaan yhdistää liitetaulukon tietoihin `Artikkeli`-sarakkeen tietojen avulla.

### Tutkimusaiheet {#sec-katsausartikkeli-maaritelmat-tutkimusaiheet}

```{r}
#| label: fig-art-maaritelmat-aiheet
#| fig-cap: "Tutkimusten keskittymiset"

ggplot(data = maaritelmadata, mapping = aes(x = Tutkimuskategoria)) + 
  geom_bar(stat = "count", fill = "#c20e1a") +
  labs(y = "Määrä (n)", x = "Tutkimuskategoria") + 
  scale_x_discrete(breaks = unique(maaritelmadata$Tutkimuskategoria)) +
  geom_text(
    aes(label = after_stat(count)),
    stat = "count",
    vjust = 1.5,
    colour = "white"
  )
```

Tutkimuksista `r maaritelmadata %>% filter(Antaa.määritelmän. == 1) %>% nrow()` kappaletta antavat määritelmän analysoimalle käsitteelleen.

Määritelmien lähteinä on käytetty seuraavanlaisia lähteitä (arvojen tuottama koodi nähtävissä verkkosivun lähdekoodissa):

-   Lakiviite: `r maaritelmadata %>% filter(Lakiviite == 1) %>% nrow()` tutkimusta

-   Tutkimusviite: `r maaritelmadata %>% filter(Tutkimusviite == 1) %>% nrow()` tutkimusta

-   Sanakirjaviite: `r maaritelmadata %>% filter(Sanakirjaviite == 1) %>% nrow()` tutkimusta

-   Organisaatioviite: `r maaritelmadata %>% filter(Organisaatioviite == 1) %>% nrow()` tutkimusta

### Väkivaltatutkimusten käsitemäärittely {#sec-katsausartikkeli-maaritelmat-kasitteet}

```{r}
#| label: fig-art-maaritelmat-kasitteet
#| fig-cap: "Väkivaltatutkimukset (n = 49) käsitemäärittelyn mukaan. 0 = Ei anna määritelmää, 1 = Antaa määritelmän, 9 = Ei anna selkeää määritelmää mutta käsittelee aihetta."

maaritelmadata %>%
  dplyr::filter(Tutkimuskategoria == "Väkivalta") %>%
  ggplot(mapping = aes(x = Antaa.määritelmän.)) +
    geom_bar(stat = "count", fill = "#c20e1a") +
    labs(y = "Määrä (n)", x = "Antaa määritelmän") + 
    scale_x_discrete(breaks = unique(maaritelmadata$"Antaa.määritelmän.")) +
    geom_text(
      aes(label = after_stat(count)),
      stat = "count",
      vjust = 1.5,
      colour = "white"
    )
```

Väkivaltatutkimusten aihealueet:

-   Fyysinen väkivalta: `r maaritelmadata %>% filter(Fyysinen == 1) %>% nrow()` tutkimusta

-   Henkinen väkivalta: `r maaritelmadata %>% filter(Henkinen == 1) %>% nrow()` tutkimusta

-   Seksuaalinen väkivalta: `r maaritelmadata %>% filter(Seksuaalinen == 1) %>% nrow()` tutkimusta

-   Välineellinen väkivalta: `r maaritelmadata %>% filter(Välineellinen == 1) %>% nrow()` tutkimusta

-   Taloudellinen väkivalta: `r maaritelmadata %>% filter(Taloudellinen == 1) %>% nrow()` tutkimusta

-   Lähisuhdeväkivalta: `r maaritelmadata %>% filter(Lähisuhde == 1) %>% nrow()` tutkimusta

-   Etnisiin tai kulttuurillisiin vähemmistöihin kohdistuva väkivalta: `r maaritelmadata %>% filter(Etninen == 1) %>% nrow()` tutkimusta

-   Kunniaan liittyvä väkivalta: `r maaritelmadata %>% filter(Kunnia == 1) %>% nrow()` tutkimusta

## Epäasiallisen ja väkivaltaisen kohtelun tutkimusmenetelmät {#sec-katsausartikkeli-menetelmat}

### Vakiintuneet mittarit {#sec-katsausartikkeli-menetelmat-vakiintuneet}

Mittareita tunnistettiin yhteensä `r nrow(mittarit_vakiintuneet)` kappaletta.

```{r}
#| label: fig-art-menetelmat-vakiintuneet-aiheet
#| fig-cap: "Vakiintuneet mittarit (n = 42) aihealueen mukaan"

ggplot(data = mittarit_vakiintuneet, mapping = aes(x = Aihealue)) + 
  geom_bar(stat = "count", fill = "#c20e1a") +
  labs(y = "Määrä (n)", x = "Aihealue") + 
  scale_x_discrete(breaks = unique(mittarit_vakiintuneet$Aihealue)) +
  geom_text(
    aes(label = after_stat(count)),
    stat = "count",
    vjust = 1.5,
    colour = "white"
  )
```

```{r}
#| label: tbl-art-menetelmat-vakiintuneet-kohtelumittarit
#| tbl-cap: "Epäasiallisen kohtelun mittarit alkuperäisine ja käyttävine lähteineen"
#| column: page

mittarit_vakiintuneet %>%
  knitr::kable(
    .,
    col.names = c(
      "Aihealue",
      "Mittarin nimi",
      "Alkuperäinen lähde",
      "Viittaava lähde"
    )
  )
```

### Itsekehitetyt mittarit {#sec-katsausartikkeli-menetelmat-itsekehitetyt}

::: panel-tabset
#### Aihealueet

```{r}
#| label: fig-art-menetelmat-itsekehitetyt-aihealue
#| fig-cap: "Itsekehitetyt mittarit (n = 404) aihealueen mukaan"

ggplot(data = mittarit_itsekehitetyt, mapping = aes(x = Aihealue)) + 
  geom_bar(stat = "count", fill = "#c20e1a") +
  labs(y = "Määrä (n)", x = "Aihealue") + 
  scale_x_discrete(breaks = unique(mittarit_itsekehitetyt$Aihealue)) +
  geom_text(
    aes(label = after_stat(count)),
    stat = "count",
    vjust = 1.5,
    colour = "white"
  )
```

#### Alatyypit

```{r}
#| label: fig-art-menetelmat-itsekehitetyt-alatyyppi
#| fig-cap: "Itsekehitetyt mittarit (n = 404) aihealueen mukaan"

ggplot(data = mittarit_itsekehitetyt, mapping = aes(x = Alatyyppi)) + 
  geom_bar(stat = "count", fill = "#c20e1a") +
  labs(y = "Määrä (n)", x = "Alatyyppi") + 
  scale_x_discrete(breaks = unique(mittarit_itsekehitetyt$Alatyyppi)) +
  geom_text(
    aes(label = after_stat(count)),
    stat = "count",
    vjust = 1.5,
    colour = "white"
  )
```

#### Näkökulmat

```{r}
#| label: fig-art-menetelmat-itsekehitetyt-nakokulma
#| fig-cap: "Itsekehitetyt mittarit (n = 404) aihealueen mukaan"

ggplot(data = mittarit_itsekehitetyt, mapping = aes(x = Näkökulma)) + 
  geom_bar(stat = "count", fill = "#c20e1a") +
  labs(y = "Määrä (n)", x = "Näkökulma") + 
  scale_x_discrete(breaks = unique(mittarit_itsekehitetyt$Näkökulma)) +
  geom_text(
    aes(label = after_stat(count)),
    stat = "count",
    vjust = 1.5,
    colour = "white"
  )
```
:::

## Epäasiallisen ja väkivaltaisen kohtelun esiintyvyys {#sec-katsausartikkeli-esiintyvyys}

### Sisällyttämiskriteerit {#sec-katsausartikkeli-esiintyvyys-kriteerit}

Sisällytimme meta-analyysiin kirjallisuuskatsauksesta 33 tutkimusta, jotka täyttivät seuraavat kriteerit:

1.  Estimoi epäasiallisen tai väkivaltaisen kohtelun esiintyvyyden määrällisesti
2.  Estimaatit ovat joko absoluuttisia määriä (n) tai relatiivisia lukuja (prosenttiarvoja)
3.  Estimaatit raportoidaan tekstissä, kuvissa, taulukoissa tai liitetiedostoissa
4.  Tutkimus ei ole rekisteritutkimus tai rekisterin kaltainen tutkimus

Seulosimme kaikki kriteerit täyttävät tutkimukset läpi ja keräsimme Excel-taulukkoon tutkimusten jokaisen estimaatin arvon sekä estimaatin otoskoko. Jos tutkimus raportoi sisäistä katoa, käytimme estimaattikohtaista otoskokoa; jos katoa ei raportoitu, käytimme tutkimuksen (tai sen relevanttien kohderyhmien) otoskokoa.

Luokittelimme kaikki estimaatit väkivaltaluokituksen mukaisesti [@bildjuschkin2019]. Jätimme pois kaikki estimaatit, jotka käsittelivät "Muu"-luokkia.

Kuudelle estimaatille emme voineet antaa yksiselitteistä luokkaa. Jätimme nämä estimaatit analyysin ulkopuolelle:

-   "Verbaalinen ja fyysinen väkivalta" [@bernaldo-de-quirós2015]
-   "Seksuaalinen tai taloudellinen väkivalta" [@gümüssoy2021]
-   "Fyysinen väkivalta tai sen uhka" [@heikkinen2023]
-   "Aseella uhkaaminen tai päälle käyminen" [@immonen2019]
-   "Teräaseen tai muun välineen käyttö tai sillä uhkailu" [@kiviniemi2021]
-   "Verbaalinen kaltoinkohtelu (törkeä kieli, loukkaavat sanonnat sisältäen seksuaaliset, nolottavat lauseet; törkeät kommentit)" [@shkatula2019]

Käytetty data on saatavilla tämän sivuston GitHub-lähdekoodista; datatiedoston saa [tästä linkistä](https://github.com/osaal/nollatoleranssi_liitesivusto/blob/master/data/metaanalyysidata.csv) suoraan. Huomautamme, että datatiedostossa olevat `nro`-tunnisteet vastaavat koko kirjallisuuskatsauksen numerointia, ei tämän artikkelin numerointia, ja eroavat siten käsikirjoituksen liitetaulukossa annetuista tunnistenumeroista. Tutkimukset voi sen sijaan yhdistää liitetaulukon tietoihin `artikkeli`-sarakkeen tietojen avulla.

### Datavalmistelu {#sec-katsausartikkeli-esiintyvyys-valmistelu}

```{r}
#| label: art-03-esiintyvyys-valmistelu

# Tehdään valmis tulostaulukko myöhemmäksi
tulokset <- tibble(
  muoto = character(),
  arvo = numeric(),
  ci_ala = numeric(),
  ci_ylä = numeric()
)
```

Muunsimme ensin kaikki prosenttiluvut logit-luvuiksi ja laskimme niiden keskivirheet. Tämä muunnos tehdään, jotta voimme suorittaa monitasoisen meta-analyysin myöhemmin.

```{r}
#| label: art-04-esiintyvyys-logitmuunnos

metadata <- metadata %>%
  add_column(
    pros_log = numeric(nrow(metadata)),
    pros_sqrtse = numeric(nrow(metadata))
  )

metadata <- metadata %>%
  dplyr::select(ID, otoskoko, pros) %>%
  dplyr::filter(pros != 0) %>%
  dplyr::mutate(
    pros_log = log(pros/(1-pros)),
    pros_sqrtse = (1/(otoskoko*pros))+(1/(otoskoko*(1-pros)))
  ) %>%
  dplyr::rows_update(
    x = metadata,
    y = .,
    by = "ID",
    copy = TRUE
  )
```

### Mallien estimointi {#sec-katsausartikkeli-esiintyvyys-estimointi}

Asetimme sitten jokaiselle väkivaltamuodolle oman kolmitasoisen meta-analyyttisen mallin `metafor`-paketin avulla.

```{r}
#| label: art-05-malli_fyysinen
malli_fyysinen <- metafor::rma.mv(
  yi = pros_log,
  V = pros_sqrtse,
  slab = artikkeli,
  data = dplyr::filter(metadata, väkivaltamuoto == "Fyysinen"),
  random = ~ 1 | artikkeli/ID,
  test = "t",
  method = "REML"
)

tulokset <- tulokset %>%
  add_case(
    muoto = "Fyysinen",
    arvo = as.double(exp(malli_fyysinen$b) / (1 + exp(malli_fyysinen$b))),
    ci_ala = as.double(exp(malli_fyysinen$ci.lb) / (1 + exp(malli_fyysinen$ci.lb))),
    ci_ylä = as.double(exp(malli_fyysinen$ci.ub) / (1 + exp(malli_fyysinen$ci.ub)))
  )
```

```{r}
#| label: art-06-malli_henkinen
malli_henkinen <- metafor::rma.mv(
  yi = pros_log,
  V = pros_sqrtse,
  slab = artikkeli,
  data = dplyr::filter(metadata, väkivaltamuoto == "Henkinen"),
  random = ~ 1 | artikkeli/ID,
  test = "t",
  method = "REML"
)

tulokset <- tulokset %>%
  add_case(
    muoto = "Henkinen",
    arvo = as.double(exp(malli_henkinen$b) / (1 + exp(malli_henkinen$b))),
    ci_ala = as.double(exp(malli_henkinen$ci.lb) / (1 + exp(malli_henkinen$ci.lb))),
    ci_ylä = as.double(exp(malli_henkinen$ci.ub) / (1 + exp(malli_henkinen$ci.ub)))
  )
```

```{r}
#| label: art-07-malli_seksuaalinen
malli_seksuaalinen <- metafor::rma.mv(
  yi = pros_log,
  V = pros_sqrtse,
  slab = artikkeli,
  data = dplyr::filter(metadata, väkivaltamuoto == "Seksuaalinen"),
  random = ~ 1 | artikkeli/ID,
  test = "t",
  method = "REML"
)

tulokset <- tulokset %>%
  add_case(
    muoto = "Seksuaalinen",
    arvo = as.double(exp(malli_seksuaalinen$b) / (1 + exp(malli_seksuaalinen$b))),
    ci_ala = as.double(exp(malli_seksuaalinen$ci.lb) / (1 + exp(malli_seksuaalinen$ci.lb))),
    ci_ylä = as.double(exp(malli_seksuaalinen$ci.ub) / (1 + exp(malli_seksuaalinen$ci.ub)))
  )
```

```{r}
#| label: art-08-malli_valineellinen
malli_välineellinen <- metafor::rma.mv(
  yi = pros_log,
  V = pros_sqrtse,
  slab = artikkeli,
  data = dplyr::filter(metadata, väkivaltamuoto == "Välineellinen"),
  random = ~ 1 | artikkeli/ID,
  test = "t",
  method = "REML"
)

tulokset <- tulokset %>%
  add_case(
    muoto = "Välineellinen",
    arvo = as.double(exp(malli_välineellinen$b) / (1 + exp(malli_välineellinen$b))),
    ci_ala = as.double(exp(malli_välineellinen$ci.lb) / (1 + exp(malli_välineellinen$ci.lb))),
    ci_ylä = as.double(exp(malli_välineellinen$ci.ub) / (1 + exp(malli_välineellinen$ci.ub)))
  )
```

```{r}
#| label: art-09-malli_kemiallinen
malli_kemiallinen <- metafor::rma.mv(
  yi = pros_log,
  V = pros_sqrtse,
  slab = artikkeli,
  data = dplyr::filter(metadata, väkivaltamuoto == "Kemiallinen"),
  random = ~ 1 | artikkeli/ID,
  test = "t",
  method = "REML"
)

tulokset <- tulokset %>%
  add_case(
    muoto = "Kemiallinen",
    arvo = as.double(exp(malli_kemiallinen$b) / (1 + exp(malli_kemiallinen$b))),
    ci_ala = as.double(exp(malli_kemiallinen$ci.lb) / (1 + exp(malli_kemiallinen$ci.lb))),
    ci_ylä = as.double(exp(malli_kemiallinen$ci.ub) / (1 + exp(malli_kemiallinen$ci.ub)))
  )
```

```{r}
#| label: art-10-malli_syrjinta
malli_syrjintä <- metafor::rma.mv(
  yi = pros_log,
  V = pros_sqrtse,
  slab = artikkeli,
  data = dplyr::filter(metadata, väkivaltamuoto == "Syrjintä"),
  random = ~ 1 | artikkeli/ID,
  test = "t",
  method = "REML"
)

tulokset <- tulokset %>%
  add_case(
    muoto = "Syrjintä",
    arvo = as.double(exp(malli_syrjintä$b) / (1 + exp(malli_syrjintä$b))),
    ci_ala = as.double(exp(malli_syrjintä$ci.lb) / (1 + exp(malli_syrjintä$ci.lb))),
    ci_ylä = as.double(exp(malli_syrjintä$ci.ub) / (1 + exp(malli_syrjintä$ci.ub)))
  )
```

### Tulokset {#sec-katsausartikkeli-esiintyvyys-tulokset}

Tulokset ovat esitettynä alla olevassa taulukossa (@tbl-art-esiintyvyys-tulokset) ja kuviossa (@fig-art-esiintyvyys-tulokset). Kuvio vastaa käsikirjoituksen **Kuvio 4:ää**. Taulukon lukuja käytetään juoksevassa tekstissä.

```{r}
#| label: tbl-art-esiintyvyys-tulokset
#| tbl-cap: "Meta-analyysin arvioimat esiintymismuodot ja niiden luottamusvälit (95 %) desimaaleina"

knitr::kable(tulokset)
```

```{r}
#| label: fig-art-esiintyvyys-tulokset
#| fig-cap: "Meta-analyysin arvioimat esiintyvyydet ja niiden luottamusvälit (95 %)"

ggplot(tulokset) +
  aes(x = muoto, y = arvo, fill = muoto) +
  geom_col(alpha = 0, show.legend = FALSE) +
  geom_errorbar(aes(ymin = ci_ala, ymax = ci_ylä)) + 
  labs(
    x = "Väkivaltamuoto",
    y = "Esiintyvyys",
    fill = "Väkivaltamuoto"
  ) +
  geom_label(
    aes(label = paste(format(arvo*100, digits = 3), "%")),
    show.legend = FALSE
  ) + 
  scale_y_continuous(
    labels = scales::percent_format(accuracy = 1)
  )
```
