# Katsausartikkeli {#sec-katsausartikkeli}

---
eval: true
---

Tämä osio sisältää hankkeen kirjallisuuskatsaukseen liittyvän tutkimusartikkelin dokumentoinnin ja toistotiedot. Artikkelin sisältö eroaa lievästi hankkeen kirjallisuuskatsauksesta aiheen vuoksi.

Otsikko: **Pelastajien ja ensihoitajien kokema epäasiallinen ja väkivaltainen kohtelu - systemaattiseen kirjallisuuskatsaukseen pohjautuva käsiteanalyysi ja esiintyvyyden meta-analyysi**

Julkaisutila: **Vertaisarvioinnissa *Työelämän tutkimus* -lehdessä**

```{r}
#| label: katsausartikkeli-00-paketit
#| code-summary: "Pakettien avaaminen"

library(tidyverse) # Yleinen datakäsittely
library(ggstatsplot) # Tilastollisten testikuvioiden piirtäminen
library(PRISMA2020) # PRISMA-kaavion piirtäminen
library(metafor) # Meta-analyysi
library(knitr) # Vain verkkosivun taulukon taittoon, voi jättää muuten pois

```

## Datasaatavuus {#sec-katsausartikkeli-datasaatavuus}

Kaikki tässä osiossa käytetty data on saatavilla verkkosivun GitHub-lähteestä. Alla on eritelty linkit jokaiselle tiedostolle:

-   [PRISMA-kulkukaavion tiedot](https://github.com/osaal/nollatoleranssi_liitesivusto/blob/master/data/kirjallisuuskatsaus/artikkeli/prismatiedot.csv)

-   [Tulosten yleiskuvatiedot](https://github.com/osaal/nollatoleranssi_liitesivusto/blob/master/data/kirjallisuuskatsaus/metatiedot.csv)

-   [Määrällisten kyselyjen laadunarviointitiedot](https://github.com/osaal/nollatoleranssi_liitesivusto/blob/master/data/laadunarviointi_m%C3%A4%C3%A4r%C3%A4llisetkyselyt.csv)

-   [Tutkimusten käsitemääritelmätiedot](https://github.com/osaal/nollatoleranssi_liitesivusto/blob/master/data/artikkeli/määritelmät.csv)

-   [Vakiintuneiden mittareiden tiedot](https://github.com/osaal/nollatoleranssi_liitesivusto/blob/master/data/artikkeli/mittarit_vakiintuneet.csv)

-   [Itsekehitettyjen mittareiden tiedot](https://github.com/osaal/nollatoleranssi_liitesivusto/blob/master/data/artikkeli/mittarit_itsekehitetyt.csv)

-   [Meta-analyysin tiedot](https://github.com/osaal/nollatoleranssi_liitesivusto/blob/master/data/artikkeli/metaanalyysi.csv)

Kaikki data on UTF-8-mallisessa `.csv`-tiedostossa käyttäen puolipistettä erottimena.

```{r}
#| label: katsausartikkeli-01-datanavaus
#| code-summary: "Datan avaaminen"

### PRISMA-kulkukaavion tiedot

# Käytämme csv2-funktiota, koska Excel ei suostu exportoimaan csv-tiedostoa pilkkuerottimella puolipiste-erottimen sijaan, jostain syystä.
prisma <- read.csv2("data/kirjallisuuskatsaus/artikkeli/prismatiedot.csv") %>% PRISMA_data(.)

### Yleiskuvatiedot
data <- read.csv2("data/kirjallisuuskatsaus/metatiedot.csv") %>%
  tibble() %>%
  dplyr::filter(Haku %in% c(1:4, 6))

### Määrällisten kyselyjen laadunarviointitiedot
laatu_määrälliset <- read.csv2("data/kirjallisuuskatsaus/laadunarviointi_määrällisetkyselyt.csv") %>%
  tibble() %>%
  dplyr::filter(!Viite %in% c(
    "Huotari 2019",
    "Keskinen 2011",
    "Koivunen ym. 2018",
    "Leino ym. 2011a",
    "Leino ym. 2011b",
    "Leino ym. 2011c",
    "Leino ym. 2011d",
    "Paasonen & Vainio 2022"
  ))

### Laadullisten tutkimusten laadunarviointitiedot
laatu_laadulliset <- read.csv2("data/kirjallisuuskatsaus/laadunarviointi_laadullisettutkimukset.csv") %>%
  tibble()

### Käsitemääritelmätiedot

# Luetaan data ja korvataan tyhjät solut nollalla (käsittää vain numeraalit)
maaritelmadata <- read.csv2("data/kirjallisuuskatsaus/artikkeli/määritelmät.csv") %>%
  tibble() %>%
  replace(is.na(.), 0) %>%
  dplyr::filter(!Artikkeli %in% c(
  "Huotari 2019",
  "Keskinen 2011",
  "Koivunen ym. 2018",
  "Leino ym. 2011a",
  "Leino ym. 2011b",
  "Leino ym. 2011c",
  "Leino ym. 2011d",
  "Paasonen & Vainio 2022"
  ))

### Vakiintuneiden mittareiden tiedot

# Tämä tiedosto on varmennettu etukäteen, ettei sisällä viidennen haun tietoja.
mittarit_vakiintuneet <- read.csv2("data/kirjallisuuskatsaus/artikkeli/mittarit_vakiintuneet.csv") %>%
  tibble()

### Itsekehitettyjen mittareiden tiedot

# Poistetaan viidennen haun tiedot, jos niitä esiintyy.
mittarit_itsekehitetyt <- read.csv2("data/kirjallisuuskatsaus/artikkeli/mittarit_itsekehitetyt.csv") %>%
  tibble() %>%
  dplyr::filter(!Viittaus %in% c(
    "Huotari 2019",
    "Keskinen 2011",
    "Koivunen ym. 2018",
    "Leino ym. 2011a",
    "Leino ym. 2011b",
    "Leino ym. 2011c",
    "Leino ym. 2011d",
    "Paasonen & Vainio 2022"
  ))

### Meta-analyysin tiedot

metadata <- read.csv2("data/kirjallisuuskatsaus/artikkeli/metaanalyysi.csv") %>%
  dplyr::filter(!stringr::str_detect(väkivaltamuoto, ",")) %>%
  tibble::rowid_to_column("ID")

```

## PRISMA-kulkukaavio {#sec-katsausartikkeli-prismakaavio}

Koska käsikirjoitukseen ei sisältynyt viidettä hakua (muut turvallisuustoimijat), PRISMA-kaavio eroaa kirjallisuuskatsauksen yleisestä kaaviosta.

Artikkelin kaavio on tehty käsin *diagrams.net*-työkalun avulla (artikkelin **Kuvio 1**). Kaavioon liitetyt tiedot esiintyvät alla olevassa kaaviossa.

```{r}
#| label: fig-katsausartikkeli-prismakaavio
#| fig-cap: "Systemaattisen krijallisuuskatsauksen PRISMA2020-protokollan mukainen kulkukaavio. Kaavio sisältää tiedot hauista 1-4 ja 6."
#| code-summary: "Kuvion piirtäminen"

PRISMA_flowdiagram(
  prisma,
  previous = FALSE,
  other = TRUE,
  detail_databases = FALSE,
  fontsize = 11
)

```

## Yleiskuva tutkimuskirjallisuudesta {#sec-katsausartikkeli-yleiskuva}

Yleiskuvan lukujen ja kuvioiden laatiminen noudattaa kirjallisuuskatsauksen koko yleiskuvaa, mutta haku 5:n tulokset jätettiin ulkopuolelle.

### Julkaisuvuodet {#sec-katsausartikkeli-yleiskuva-julkaisuvuodet}

```{r}
#| label: fig-katsausartikkeli-yleiskuva-julkaisuvuodet
#| fig-cap: "Kirjallisuuskatsauksen tulokset julkaisuvuosittain. Sisältää haut 1-4 ja 6"
#| code-summary: "Kuvion piirtäminen"

ggplot(data = data, mapping = aes(x = Vuosi)) + 
  geom_bar(stat = "count", fill = "#c20e1a") +
  labs(y = "Määrä (n)") + 
  scale_x_continuous(breaks = seq(from = 2010, to = 2023)) + 
  geom_text(
    aes(label = after_stat(count)),
    stat = "count",
    vjust = 1.5,
    colour = "white"
  )

```

### Tutkimusasetelmat {#sec-katsausartikkeli-yleiskuva-tutkimusasetelmat}

```{r}
#| label: fig-katsausartikkeli-yleiskuva-asetelmat
#| fig-cap: "Kirjallisuuskatsauksen tulokset tutkimusasetelmittain Sisältää haut 1-4 ja 6"
#| code-summary: "Kuvion piirtäminen"

ggplot(data = data, mapping = aes(x = Tutkimusasetelma)) + 
  geom_bar(stat = "count", fill = "#c20e1a") +
  labs(y = "Määrä (n)", x = "Tutkimusasetelmat") + 
  scale_x_discrete(breaks = unique(data$Tutkimusasetelma)) +
  geom_text(
    aes(label = after_stat(count)),
    stat = "count",
    vjust = 1.5,
    colour = "white"
  )

```

### Julkaisumuodot {#sec-katsausartikkeli-yleiskuva-julkaisumuodot}

```{r}
#| label: fig-katsausartikkeli-yleiskuva-muodot
#| fig-cap: "Kirjallisuuskatsauksen tulokset julkaisumuodottain. Sisältää haut 1-4 ja 6"
#| code-summary: "Kuvion piirtäminen"

ggplot(data = data, mapping = aes(x = Muoto)) + 
  geom_bar(stat = "count", fill = "#c20e1a") +
  labs(y = "Määrä (n)", x = "Julkaisumuodot") + 
  scale_x_discrete(breaks = unique(data$Muoto)) +
  geom_text(
    aes(label = after_stat(count)),
    stat = "count",
    vjust = 1.5,
    colour = "white"
  )

```

### Tutkimusmaat {#sec-katsausartikkeli-yleiskuva-tutkimusmaat}

```{r}
#| label: fig-katsausartikkeli-yleiskuva-maat
#| fig-cap: "Kirjallisuuskatsauksen tulokset maittain ja julkaisumuodottain. Tuloksissa ei ole suomalaisia tutkimuksia. N/A = Ei sovellettavissa. Sisältää haut 1-4 ja 6"
#| code-summary: "Kuvion piirtäminen"

data %>% dplyr::filter(Toteutusmaa != "Suomi") %>%
  ggplot(mapping = aes(x = Toteutusmaa, fill = Muoto)) + 
  geom_bar(stat = "count") +
  labs(y = "Määrä (n)", x = "Toteutusmaat") + 
  scale_x_discrete(
    breaks = unique(data$Toteutusmaa),
    guide = guide_axis(angle = 45)
  ) +
  geom_text(
    aes(label = after_stat(count)),
    stat = "count",
    vjust = -0.5,
    colour = "black",
    position = position_stack(vjust = 0.5)
  )

```

## Tutkimuksen laadunarviointi {#sec-katsausartikkeli-laadunarviointi}

Laadunarviointi seuraa samaa menetelmää kuin yleisen kirjallisuuskatsauksen tutkimusharhan riskiarviointi (ks. @sec-yleiskuvailu).

### Määrälliset kyselytutkimukset {#sec-katsausartikkeli-laadunarviointi-maaralliset}

```{r}
#| label: fig-katsausartikkeli-laadunarviointi-maaralliset-qssp
#| fig-cap: "Q-SSP-laadunarvioinnin tulokset aakkosjärjestyksessä tutkimuksittain (n = 45). Sisältää haut 1-4 ja 6"
#| code-summary: "Kuvion piirtäminen"

laatu_määrälliset %>%
  ggplot(mapping = aes(x = Viite)) +
  geom_col(aes(y = Score), fill = "#c20e1a") +
  geom_hline(yintercept = 73) +
  geom_hline(yintercept = 72, linetype = "dashed") +
  labs(y = "Luotettavuustaso (%)", x = "Julkaisu") +
  theme(axis.text.x = element_text(angle = 90, hjust = 1, vjust = 0.5)) + 
  ylim(0, 100)

```

```{r}
#| label: fig-katsausartikkeli-laadunarviointi-maaralliset-alueet
#| fig-cap: "Q-SSP-laadunarvioinnin tulokset instrumenttain (n = 45). Sisältää haut 1-4 ja 6"
#| code-summary: "Kuvion piirtäminen"

laatu_määrälliset_pivot <- laatu_määrälliset %>%
  tidyr::pivot_longer(Johdanto_1:Etiikka_3, names_to = "Osaalue")

ggplot(laatu_määrälliset_pivot, aes(y = Osaalue, fill = value)) +
  geom_bar(orientation = "y") +
  geom_text(
    aes(label = after_stat(count)),
    stat = "count",
    colour = "black",
    position = position_stack(vjust = 0.5)
  )

```

```{r}
#| label: fig-katsausartikkeli-laadunarviointi-maaralliset-muodot
#| fig-cap: "Q-SSP-laadunarvioinnin tulokset eri julkaisumuodoittain. Sisältää haut 1-4 ja 6"
#| code-summary: "Kuvion piirtäminen"

ggbetweenstats(
  laatu_määrälliset,
  x = Julkaisumuoto,
  y = Score,
  type = "parametric",
  pairwise.display = "all",
  bf.message = FALSE,
  ylab = "Luotettavuus (%)"
)

```

### Laadulliset tutkimukset {#sec-katsausartikkeli-laadunarviointi-laadulliset}

```{r}
#| label: fig-katsausartikkeli-laadunarviointi-laadulliset-srqr
#| fig-cap: "SRQR-laadunarvioinnin tulokset aakkosjärjestyksessä tutkimuksittain (n = 17). Sisältää haut 1-4 ja 6"
#| code-summary: "Kuvion piirtäminen"

laatu_laadulliset %>%
  ggplot(mapping = aes(x = Viite)) +
  geom_col(aes(y = Score), fill = "#c20e1a") +
  labs(y = "Luotettavuustaso (%)", x = "Julkaisu") +
  theme(axis.text.x = element_text(angle = 90, hjust = 1, vjust = 0.5)) + 
  ylim(0, 100)

```

```{r}
#| label: fig-katsausartikkeli-laadunarviointi-laadulliset-alueet
#| fig-cap: "SRQR-laadunarvioinnin tulokset instrumenttain (n = 17). Sisältää haut 1-4 ja 6"
#| code-summary: "Kuvion piirtäminen"

laatu_laadulliset_pivot <- laatu_laadulliset %>%
  tidyr::pivot_longer(Otsikko:Muu_2, names_to = "Osaalue")

ggplot(laatu_laadulliset_pivot, aes(y = Osaalue, fill = value)) +
  geom_bar(orientation = "y") +
  geom_text(
    aes(label = after_stat(count)),
    stat = "count",
    colour = "black",
    position = position_stack(vjust = 0.5)
  )

```

## Epäasiallisen ja väkivaltaisen kohtelun määritelmät {#sec-katsausartikkeli-maaritelmat}

```{r}
#| label: katsausartikkeli-02-maaritelmat-valmistelu
#| code-summary: "Määritelmädatan valmistelu"

maaritelmadata <- maaritelmadata %>%
  mutate(
    across(
      c(Antaa.määritelmän., Lakiviite, Tutkimusviite, Sanakirjaviite, Organisaatioviite),
      as.factor
    )
  )

```

Datatiedostossa olevat `X.`-tunnisteet vastaavat koko kirjallisuuskatsauksen numerointia, ei tämän artikkelin numerointia, ja eroavat siten käsikirjoituksen liitetaulukossa annetuista tunnistenumeroista. Tutkimukset voi yhdistää liitetaulukon tietoihin `Artikkeli`-sarakkeen tietojen avulla.

### Tutkimusaiheet {#sec-katsausartikkeli-maaritelmat-tutkimusaiheet}

```{r}
#| label: fig-katsausartikkeli-maaritelmat-aiheet
#| fig-cap: "Tutkimusten keskittymiset"
#| code-summary: "Kuvion piirtäminen"

ggplot(data = maaritelmadata, mapping = aes(x = Tutkimuskategoria)) + 
  geom_bar(stat = "count", fill = "#c20e1a") +
  labs(y = "Määrä (n)", x = "Tutkimuskategoria") + 
  scale_x_discrete(breaks = unique(maaritelmadata$Tutkimuskategoria)) +
  geom_text(
    aes(label = after_stat(count)),
    stat = "count",
    vjust = 1.5,
    colour = "white"
  )

```

Tutkimuksista `r maaritelmadata %>% filter(Antaa.määritelmän. == 1) %>% nrow()` kappaletta antavat määritelmän analysoimalle käsitteelleen.

Määritelmien lähteinä on käytetty seuraavia lähteitä:

-   Lakiviite: `r maaritelmadata %>% filter(Lakiviite == 1) %>% nrow()` tutkimusta

-   Tutkimusviite: `r maaritelmadata %>% filter(Tutkimusviite == 1) %>% nrow()` tutkimusta

-   Sanakirjaviite: `r maaritelmadata %>% filter(Sanakirjaviite == 1) %>% nrow()` tutkimusta

-   Organisaatioviite: `r maaritelmadata %>% filter(Organisaatioviite == 1) %>% nrow()` tutkimusta

### Väkivaltatutkimusten käsitemäärittely {#sec-katsausartikkeli-maaritelmat-kasitteet}

```{r}
#| label: fig-katsausartikkeli-maaritelmat-kasitteet
#| fig-cap: "Väkivaltatutkimukset (n = 49) käsitemäärittelyn mukaan. 0 = Ei anna määritelmää, 1 = Antaa määritelmän, 9 = Ei anna selkeää määritelmää mutta käsittelee aihetta."
#| code-summary: "Kuvion piirtäminen"

maaritelmadata %>%
  dplyr::filter(Tutkimuskategoria == "Väkivalta") %>%
  ggplot(mapping = aes(x = Antaa.määritelmän.)) +
    geom_bar(stat = "count", fill = "#c20e1a") +
    labs(y = "Määrä (n)", x = "Antaa määritelmän") + 
    scale_x_discrete(breaks = unique(maaritelmadata$"Antaa.määritelmän.")) +
    geom_text(
      aes(label = after_stat(count)),
      stat = "count",
      vjust = 1.5,
      colour = "white"
    )

```

Väkivaltatutkimusten aihealueet:

-   Fyysinen väkivalta: `r maaritelmadata %>% filter(Fyysinen == 1) %>% nrow()` tutkimusta

-   Henkinen väkivalta: `r maaritelmadata %>% filter(Henkinen == 1) %>% nrow()` tutkimusta

-   Seksuaalinen väkivalta: `r maaritelmadata %>% filter(Seksuaalinen == 1) %>% nrow()` tutkimusta

-   Välineellinen väkivalta: `r maaritelmadata %>% filter(Välineellinen == 1) %>% nrow()` tutkimusta

-   Taloudellinen väkivalta: `r maaritelmadata %>% filter(Taloudellinen == 1) %>% nrow()` tutkimusta

-   Lähisuhdeväkivalta: `r maaritelmadata %>% filter(Lähisuhde == 1) %>% nrow()` tutkimusta

-   Etnisiin tai kulttuurillisiin vähemmistöihin kohdistuva väkivalta: `r maaritelmadata %>% filter(Etninen == 1) %>% nrow()` tutkimusta

-   Kunniaan liittyvä väkivalta: `r maaritelmadata %>% filter(Kunnia == 1) %>% nrow()` tutkimusta

## Epäasiallisen ja väkivaltaisen kohtelun tutkimusmenetelmät {#sec-katsausartikkeli-menetelmat}

### Vakiintuneet mittarit {#sec-katsausartikkeli-menetelmat-vakiintuneet}

Tunnistimme yhteensä `r nrow(mittarit_vakiintuneet)` vakiintunutta mittaria.

```{r}
#| label: fig-katsausartikkeli-menetelmat-vakiintuneet-aiheet
#| fig-cap: "Vakiintuneet mittarit (n = 42) aihealueen mukaan"
#| code-summary: "Kuvion piirtäminen"

ggplot(data = mittarit_vakiintuneet, mapping = aes(x = Aihealue)) + 
  geom_bar(stat = "count", fill = "#c20e1a") +
  labs(y = "Määrä (n)", x = "Aihealue") + 
  scale_x_discrete(breaks = unique(mittarit_vakiintuneet$Aihealue)) +
  geom_text(
    aes(label = after_stat(count)),
    stat = "count",
    vjust = 1.5,
    colour = "white"
  )

```

```{r}
#| label: tbl-katsausartikkeli-menetelmat-vakiintuneet-kohtelumittarit
#| tbl-cap: "Epäasiallisen kohtelun mittarit alkuperäisine ja käyttävine lähteineen"
#| column: page
#| code-summary: "Taulukon rakentaminen"

mittarit_vakiintuneet %>%
  knitr::kable(
    .,
    col.names = c(
      "Aihealue",
      "Mittarin nimi",
      "Alkuperäinen lähde",
      "Viittaava lähde"
    )
  )

```

### Itsekehitetyt mittarit {#sec-katsausartikkeli-menetelmat-itsekehitetyt}

::: panel-tabset
#### Aihealueet

```{r}
#| label: fig-katsausartikkeli-menetelmat-itsekehitetyt-aihealue
#| fig-cap: "Itsekehitetyt mittarit (n = 404) aihealueen mukaan"
#| code-summary: "Kuvion piirtäminen"

ggplot(data = mittarit_itsekehitetyt, mapping = aes(x = Aihealue)) + 
  geom_bar(stat = "count", fill = "#c20e1a") +
  labs(y = "Määrä (n)", x = "Aihealue") + 
  scale_x_discrete(breaks = unique(mittarit_itsekehitetyt$Aihealue)) +
  geom_text(
    aes(label = after_stat(count)),
    stat = "count",
    vjust = 1.5,
    colour = "white"
  )

```

#### Alatyypit

```{r}
#| label: fig-katsausartikkeli-menetelmat-itsekehitetyt-alatyyppi
#| fig-cap: "Itsekehitetyt mittarit (n = 404) aihealueen mukaan"
#| code-summary: "Kuvion piirtäminen"

ggplot(data = mittarit_itsekehitetyt, mapping = aes(x = Alatyyppi)) + 
  geom_bar(stat = "count", fill = "#c20e1a") +
  labs(y = "Määrä (n)", x = "Alatyyppi") + 
  scale_x_discrete(breaks = unique(mittarit_itsekehitetyt$Alatyyppi)) +
  geom_text(
    aes(label = after_stat(count)),
    stat = "count",
    vjust = 1.5,
    colour = "white"
  )

```

#### Näkökulmat

```{r}
#| label: fig-katsausartikkeli-menetelmat-itsekehitetyt-nakokulma
#| fig-cap: "Itsekehitetyt mittarit (n = 404) aihealueen mukaan"
#| code-summary: "Kuvion piirtäminen"

ggplot(data = mittarit_itsekehitetyt, mapping = aes(x = Näkökulma)) + 
  geom_bar(stat = "count", fill = "#c20e1a") +
  labs(y = "Määrä (n)", x = "Näkökulma") + 
  scale_x_discrete(breaks = unique(mittarit_itsekehitetyt$Näkökulma)) +
  geom_text(
    aes(label = after_stat(count)),
    stat = "count",
    vjust = 1.5,
    colour = "white"
  )

```
:::

## Epäasiallisen ja väkivaltaisen kohtelun esiintyvyys {#sec-katsausartikkeli-esiintyvyys}

### Sisällyttämiskriteerit {#sec-katsausartikkeli-esiintyvyys-kriteerit}

Sisällytimme meta-analyysiin 33 tutkimusta, jotka täyttivät seuraavat kriteerit:

1.  Arvioi epäasiallisen tai väkivaltaisen kohtelun esiintyvyyden määrällisesti
2.  Arviot ovat joko absoluuttisia määriä (n) tai relatiivisia lukuja (prosenttiarvoja)
3.  Arviot raportoidaan tekstissä, kuvissa, taulukoissa tai liitetiedostoissa
4.  Tutkimus ei ole rekisteritutkimus tai rekisterinkaltainen tutkimus

Seuloimme kaikki kriteerit täyttävät tutkimukset ja keräsimme Excel-taulukkoon tutkimusten jokaisen arvion arvon sekä otoskoon. Jos tutkimus raportoi sisäistä katoa, käytimme arviokohtaista otoskokoa; jos katoa ei raportoitu, käytimme koko tutkimuksen tai katsaukselle tärkeiden esiintyvien kohderyhmien otoskokoa.

Luokittelimme kaikki arviot väkivaltaluokituksen mukaisesti [@bildjuschkin2019]. Jätimme pois kaikki arviot, jotka käsittelivät "Muu"-luokkia.

Kuudelle arviolle emme voineet antaa yksiselitteistä luokkaa. Jätimme ne analyysin ulkopuolelle:

-   "Verbaalinen ja fyysinen väkivalta" [@bernaldo-de-quirós2015]
-   "Seksuaalinen tai taloudellinen väkivalta" [@gümüssoy2021]
-   "Fyysinen väkivalta tai sen uhka" [@heikkinen2023]
-   "Aseella uhkaaminen tai päälle käyminen" [@immonen2019]
-   "Teräaseen tai muun välineen käyttö tai sillä uhkailu" [@kiviniemi2021]
-   "Verbaalinen kaltoinkohtelu (törkeä kieli, loukkaavat sanonnat sisältäen seksuaaliset, nolottavat lauseet; törkeät kommentit)" [@shkatula2019]

Datatiedostossa olevat `nro`-tunnisteet vastaavat koko kirjallisuuskatsauksen numerointia, ei artikkelin numerointia, ja eroavat siten käsikirjoituksen liitetaulukossa annetuista tunnistenumeroista. Tutkimukset voi yhdistää liitetaulukon tietoihin `artikkeli`-sarakkeen tietojen avulla.

### Datavalmistelu {#sec-katsausartikkeli-esiintyvyys-valmistelu}

```{r}
#| label: katsausartikkeli-03-esiintyvyys-valmistelu
#| code-summary: "Tulostaulukon valmistelu"

# Tehdään valmis tulostaulukko myöhemmäksi
tulokset <- tibble(
  muoto = character(),
  arvo = numeric(),
  ci_ala = numeric(),
  ci_ylä = numeric()
)

```

Muunsimme ensin kaikki prosenttiluvut logit-luvuiksi ja laskimme niiden keskivirheet. Jätimme pois kymmenen mittaa, joiden arvioksi oli annettu nolla prosenttia, sillä niiden sisällyttäminen esti meta-analyyttisen mallin asettamisen.

Koska kemiallisen väkivallan arviointiin jäi jäljelle vain yksi mitta, jätimme kemiallisen väkivallan pois.

```{r}
#| label: katsausartikkeli-04-esiintyvyys-logitmuunnos
#| code-summary: "Logit-muunnos"

metadata <- metadata %>%
  add_column(
    pros_log = numeric(nrow(metadata)),
    pros_sqrtse = numeric(nrow(metadata))
  )

metadata <- metadata %>%
  dplyr::select(ID, otoskoko, pros) %>%
  dplyr::filter(pros != 0) %>%
  dplyr::mutate(
    pros_log = log(pros/(1-pros)),
    pros_sqrtse = (1/(otoskoko*pros))+(1/(otoskoko*(1-pros)))
  ) %>%
  dplyr::rows_update(
    x = metadata,
    y = .,
    by = "ID",
    copy = TRUE
  ) %>%
  dplyr::filter(pros != 0)

```

### Mallien estimointi {#sec-katsausartikkeli-esiintyvyys-estimointi}

Asetimme jokaiselle väkivaltamuodolle oman kolmitasoisen meta-analyyttisen mallin `metafor`-paketin avulla.

```{r}
#| label: katsausartikkeli-05-malli-fyysinen
#| code-summary: "Mallin asettaminen"

malli_fyysinen <- metafor::rma.mv(
  yi = pros_log,
  V = pros_sqrtse,
  slab = artikkeli,
  data = dplyr::filter(metadata, väkivaltamuoto == "Fyysinen"),
  random = ~ 1 | artikkeli/ID,
  test = "t",
  method = "REML"
)

tulokset <- tulokset %>%
  add_case(
    muoto = "Fyysinen",
    arvo = as.double(exp(malli_fyysinen$b) / (1 + exp(malli_fyysinen$b))),
    ci_ala = as.double(exp(malli_fyysinen$ci.lb) / (1 + exp(malli_fyysinen$ci.lb))),
    ci_ylä = as.double(exp(malli_fyysinen$ci.ub) / (1 + exp(malli_fyysinen$ci.ub)))
  )

```

```{r}
#| label: katsausartikkeli-06-malli-henkinen
#| code-summary: "Mallin asettaminen"

malli_henkinen <- metafor::rma.mv(
  yi = pros_log,
  V = pros_sqrtse,
  slab = artikkeli,
  data = dplyr::filter(metadata, väkivaltamuoto == "Henkinen"),
  random = ~ 1 | artikkeli/ID,
  test = "t",
  method = "REML"
)

tulokset <- tulokset %>%
  add_case(
    muoto = "Henkinen",
    arvo = as.double(exp(malli_henkinen$b) / (1 + exp(malli_henkinen$b))),
    ci_ala = as.double(exp(malli_henkinen$ci.lb) / (1 + exp(malli_henkinen$ci.lb))),
    ci_ylä = as.double(exp(malli_henkinen$ci.ub) / (1 + exp(malli_henkinen$ci.ub)))
  )

```

```{r}
#| label: katsausartikkeli-07-malli-seksuaalinen
#| code-summary: "Mallin asettaminen"

malli_seksuaalinen <- metafor::rma.mv(
  yi = pros_log,
  V = pros_sqrtse,
  slab = artikkeli,
  data = dplyr::filter(metadata, väkivaltamuoto == "Seksuaalinen"),
  random = ~ 1 | artikkeli/ID,
  test = "t",
  method = "REML"
)

tulokset <- tulokset %>%
  add_case(
    muoto = "Seksuaalinen",
    arvo = as.double(exp(malli_seksuaalinen$b) / (1 + exp(malli_seksuaalinen$b))),
    ci_ala = as.double(exp(malli_seksuaalinen$ci.lb) / (1 + exp(malli_seksuaalinen$ci.lb))),
    ci_ylä = as.double(exp(malli_seksuaalinen$ci.ub) / (1 + exp(malli_seksuaalinen$ci.ub)))
  )

```

```{r}
#| label: katsausartikkeli-08-malli-valineellinen
#| code-summary: "Mallin asettaminen"

malli_välineellinen <- metafor::rma.mv(
  yi = pros_log,
  V = pros_sqrtse,
  slab = artikkeli,
  data = dplyr::filter(metadata, väkivaltamuoto == "Välineellinen"),
  random = ~ 1 | artikkeli/ID,
  test = "t",
  method = "REML"
)

tulokset <- tulokset %>%
  add_case(
    muoto = "Välineellinen",
    arvo = as.double(exp(malli_välineellinen$b) / (1 + exp(malli_välineellinen$b))),
    ci_ala = as.double(exp(malli_välineellinen$ci.lb) / (1 + exp(malli_välineellinen$ci.lb))),
    ci_ylä = as.double(exp(malli_välineellinen$ci.ub) / (1 + exp(malli_välineellinen$ci.ub)))
  )

```

```{r}
#| label: katsausartikkeli-10-malli-syrjinta
#| code-summary: "Mallin asettaminen"

malli_syrjintä <- metafor::rma.mv(
  yi = pros_log,
  V = pros_sqrtse,
  slab = artikkeli,
  data = dplyr::filter(metadata, väkivaltamuoto == "Syrjintä"),
  random = ~ 1 | artikkeli/ID,
  test = "t",
  method = "REML"
)

tulokset <- tulokset %>%
  add_case(
    muoto = "Syrjintä",
    arvo = as.double(exp(malli_syrjintä$b) / (1 + exp(malli_syrjintä$b))),
    ci_ala = as.double(exp(malli_syrjintä$ci.lb) / (1 + exp(malli_syrjintä$ci.lb))),
    ci_ylä = as.double(exp(malli_syrjintä$ci.ub) / (1 + exp(malli_syrjintä$ci.ub)))
  )

```

### Tulokset {#sec-katsausartikkeli-esiintyvyys-tulokset}

Tulokset ovat esitettynä alla olevassa taulukossa (@tbl-katsausartikkeli-esiintyvyys-tulokset) ja kuviossa (@fig-katsausartikkeli-esiintyvyys-tulokset). Kuvio vastaa käsikirjoituksen **Kuvio 4:ää**. Taulukon lukuja käytetään juoksevassa tekstissä.

```{r}
#| label: tbl-katsausartikkeli-esiintyvyys-tulokset
#| tbl-cap: "Meta-analyysin arvioimat esiintymismuodot ja niiden luottamusvälit (95 %) desimaaleina"
#| code-summary: "Taulukon rakentaminen"

knitr::kable(tulokset)

```

```{r}
#| label: fig-katsausartikkeli-esiintyvyys-tulokset
#| fig-cap: "Meta-analyysin arvioimat esiintyvyydet ja niiden luottamusvälit (95 %)"
#| code-summary: "Kuvion piirtäminen"

ggplot(tulokset) +
  aes(x = muoto, y = arvo, fill = muoto) +
  geom_col(alpha = 0, show.legend = FALSE) +
  geom_errorbar(aes(ymin = ci_ala, ymax = ci_ylä)) + 
  labs(
    x = "Väkivaltamuoto",
    y = "Esiintyvyys",
    fill = "Väkivaltamuoto"
  ) +
  geom_label(
    aes(label = paste(format(arvo*100, digits = 3), "%")),
    show.legend = FALSE
  ) + 
  scale_y_continuous(
    labels = scales::percent_format(accuracy = 1)
  )

```
