# Korrelaatiosuhteet {#sec-korrelaatiosuhteet}

---
eval: true
---

Tässä osiossa suoritetaan kaikki raportissa mainitut korrelaatiosuhteet epäasiallisen ja väkivaltaisen kohtelun esiintyvyyden kanssa.

```{r}
#| label: korrelaatiosuhteet-00-paketit
#| code-summary: "Osiossa käytetyt paketit"

library(tidyverse)
library(ggstatsplot)
library(patchwork)

```

```{r}
#| label: korrelaatiosuhteet-01-avaaminen
#| code-summary: "Datan avaaminen"

data <- read.csv2("output/anonymisoitudata.csv", tryLogical = FALSE)

```

```{r}
#| label: korrelaatiosuhteet-02-summamuuttuja
#| code-summary: "Summamuuttujien rakentaminen"

### Epäasiallisen ja väkivaltaisen kohtelun mittarit
# Koodataan uudelleen mittarit, jotta NA == 0 ja muut arvot pysyvät samoina.
data <- data |>
  mutate(
    across(
      c(k3_1:k4_7, k12_1:k13_7),
      ~ case_match(
        .x,
        NA ~ 0,
        .default = .x
      )
    )
  ) |>
  mutate(
    EVK_sisä_koettu = k3_1 + k3_2 + k3_3 + k3_4 + k3_5 + k3_6 + k3_7,
    EVK_ulko_koettu = k12_1 + k12_2 + k12_3 + k12_4 + k12_5 + k12_6 + k12_7,
    EVK_sisä_havaittu = k4_1 + k4_2 + k4_3 + k4_4 + k4_5 + k4_6 + k4_7,
    EVK_ulko_havaittu = k13_1 + k13_2 + k13_3 + k13_4 + k13_5 + k13_6 + k13_7
  )

### Työuupumusmittari
data <- data |>
  rowwise() |>
  mutate(
    uupumus = mean(c_across(starts_with("k27")), na.rm = TRUE)
  ) |>
  ungroup()

### Muutosaikeiden summamittari
data <- data |>
  rowwise() |>
  mutate(
    muutos = sum(c_across(starts_with("k42")), na.rm = TRUE)
  ) |>
  ungroup()

### Ilmoitusjärjestelmien asenteiden kaksi faktoria
# TODO: k26_12 pitää kääntää ennen summaamista!
data <- data |>
  rowwise() |>
  mutate(
    k26_12_inv = case_when(
      k26_12 == 1 ~ 7,
      k26_12 == 2 ~ 6,
      k26_12 == 3 ~ 5,
      k26_12 == 4 ~ 4,
      k26_12 == 5 ~ 3,
      k26_12 == 6 ~ 2,
      k26_12 == 7 ~ 1,
      is.na(k26_12) ~ NA
    ),
    ilmo_1 = sum(
      c_across(
        c(k26_1, k26_2, k26_7:k26_9, k26_11, k26_12_inv)
      ),
      na.rm = TRUE
    ),
    ilmo_2 = sum(
      c_across(
        c(k26_3, k26_10, k26_13, k26_15, k26_17:k26_18)
      ),
      na.rm = TRUE
    )
  ) |>
  ungroup() |>
  select(!k26_12_inv)

```

## Vaikutusten vakavuuden suhde kohteluun {#sec-korrelaatiosuhteet-vaikutukset-vakavuus}

```{r}
#| label: fig-korrelaatiosuhteet-vaikutukset-vakavuus
#| fig-cap: "Epäasiallisen ja väkivaltaisen kohtelun esiintyvyyden korrelaatio vaikutusten vakavuuden kanssa"
#| layout-nrow: 1
#| fig-subcap: 
#| -  "Sisäinen"
#| -  "Ulkoinen"
#| code-summary: "Kuvioiden rakentaminen"

vakavuus.sisa <- lm(
  EVK_sisä_koettu ~ k21_1 + k21_2 + k21_3,
  data = data
)

vakavuus.ulko <- lm(
  EVK_ulko_koettu ~ k21_1 + k21_2 + k21_3,
  data = data
)

ggcoefstats(
  vakavuus.sisa,
  xlab = "Estimaatti",
  ylab = "Muuttuja"
)
ggcoefstats(
  vakavuus.ulko,
  xlab = "Estimaatti",
  ylab = "Muuttuja"
)

```

```{r}
#| label: korrelaatiosuhteet-03-vaikutukset-vakavuus-mallit
#| code-summary: "Mallien kuvailut"

summary(vakavuus.sisa)

summary(vakavuus.ulko)

```

## Vaikutusten pitkäkestoisuuden suhde kohteluun {#sec-korrelaatiosuhteet-vaikutukset-pitkakestoisuus}

```{r}
#| label: fig-korrelaatiosuhteet-vaikutukset-pitkakestoisuus
#| fig-cap: "Epäasiallisen ja väkivaltaisen kohtelun esiintyvyyden korrelaatio vaikutusten pitkäkestoisuuden kanssa"
#| layout-nrow: 1
#| fig-subcap: 
#| -  "Sisäinen"
#| -  "Ulkoinen"
#| code-summary: "Kuvioiden rakentaminen"

kesto.sisa <- lm(
  EVK_sisä_koettu ~ k22_1 + k22_2 + k22_3,
  data = data
)

kesto.ulko <- lm(
  EVK_ulko_koettu ~ k22_1 + k22_2 + k22_3,
  data = data
)

ggcoefstats(
  kesto.sisa,
  xlab = "Estimaatti",
  ylab = "Muuttuja"
)
ggcoefstats(
  kesto.ulko,
  xlab = "Estimaatti",
  ylab = "Muuttuja"
)

```

```{r}
#| label: korrelaatiosuhteet-04-vaikutukset-pitkakestoisuus-mallit
#| code-summary: "Mallien kuvailut"

summary(kesto.sisa)

summary(kesto.ulko)
```

## Työuupumuksen suhde kohteluun {#sec-korrelaatiosuhteet-tyouupumus}

```{r}
#| label: fig-korrelaatiosuhteet-tyouupumus
#| fig-cap: "Epäasiallisen ja väkivaltaisen kohtelun esiintyvyyden korrelaatio työuupumusmittariston kanssa"
#| layout-nrow: 1
#| fig-subcap: 
#| -  "Sisäinen"
#| -  "Ulkoinen"
#| code-summary: "Kuvioiden rakentaminen"

uupumus.sisa <- lm(
  EVK_sisä_koettu ~ uupumus,
  data = data
)

uupumus.ulko <- lm(
  EVK_ulko_koettu ~ uupumus,
  data = data
)

ggcoefstats(
  uupumus.sisa,
  xlab = "Estimaatti",
  ylab = "Muuttuja"
)
ggcoefstats(
  uupumus.ulko,
  xlab = "Estimaatti",
  ylab = "Muuttuja"
)

```

```{r}
#| label: korrelaatiosuhteet-05-tyouupumus-mallit
#| code-summary: "Mallien kuvailut"

summary(uupumus.sisa)
anova(uupumus.sisa)

summary(uupumus.ulko)
anova(uupumus.ulko)
```

## Muutosaikeiden suhde kohteluun {#sec-korrelaatiosuhteet-muutosaikeet}

```{r}
#| label: tbl-korrelaatiosuhteet-muutosaikeet
#| tbl-cap: "Logististen regressiomallien vetokertoimet (odds). Jokaiselle muuttujalle on asetettu logistinen regressiomalli, jonka ennustavina muuttujina ovat sisäisen ja ulkoisen omakohtaisesti koettujen kohtelujen summamuuttujat."
#| code-summary: "Logistiset mallit ja taulukon piirtäminen"

# Ajetaan yhdeksän logistista regressiomallia.
# Riippuvaisina muuttujina erikseen jokainen muutosaie
# Riippumattomina muuttujina sisäisesti ja ulkoisesti koettu kohtelu

mallit <- data |>
  mutate( # Muutetaan ensin NA nollaksi, jotta vastaamatta jättäneet lasketaan "ei-aikeita"-ryhmään
    across(
      k42_1_1:k42_3_3,
      ~ case_match(
        .x,
        1 ~ 1,
        NA ~ 0
      )
    )
  ) |>
  select(EVK_sisä_koettu, EVK_ulko_koettu, k42_1_1:k42_3_3) |>
  pivot_longer(
    cols = c(k42_1_1:k42_3_3),
    names_to = "response_var",
    values_to = "response"
  ) |>
  group_by(response_var) |>
  nest() |>
  mutate(
    model = map(
      data,
      ~ glm(
        response ~ EVK_sisä_koettu + EVK_ulko_koettu,
        data = .x,
        family = binomial(link = "logit")
      )
    ),
    summary = map(model, summary),
    coefs = map(model, coefficients),
    p = map(
      model,
      ~ summary(.x)$coefficients[c("(Intercept)", "EVK_sisä_koettu", "EVK_ulko_koettu"), 4]
    )
  ) |>
  ungroup()

# Lopputuloksessa jokainen rivi on muutosaiemuuttuja
# Sarakkeessa "model" on muuttujakohtaiset mallit lm-objekteina
# Sarakkeet "summary" ja "coefs" sisältävät summary- ja coefficients-funktioiden tulokset
# Sarake "p" sisältää kertoimien p-arvot

# Tämä piirtää taulukon, eli ei tarvita mallien asettamiseksi
mallit |>
  unnest_wider(coefs) |>
  unnest_wider(p, names_sep = "_") |>
  rename(
    Muuttuja = response_var,
    Vakio = "(Intercept)",
    Sisäinen = EVK_sisä_koettu,
    Ulkoinen = EVK_ulko_koettu,
    p.1 = "p_(Intercept)",
    p.2 = p_EVK_sisä_koettu,
    p.3 = p_EVK_ulko_koettu
  ) |>
  mutate(
    Vakio = exp(Vakio)/(1+exp(Vakio)), # Todennäköisyys
    Sisäinen = exp(Sisäinen), # Vetosuhde (OR)
    Ulkoinen = exp(Ulkoinen) # Vetosuhde (OR)
  ) |>
  relocate(p.1, .after = Vakio) |>
  relocate(p.2, .after = Sisäinen) |>
  relocate(p.3, .after = Ulkoinen) |>
  select(!c(data, model, summary)) |>
  knitr::kable(
    digits = 3,
    col.names = c("Muuttuja", "Vakio (tod.)", "p(Vakio)", "Sisäinen (OR)", "p(Sisäinen)", "Ulkoinen (OR)", "p(Ulkoinen)")
  )

```

## Ilmoitusjärjestelmäasenteiden suhde järjestelmien olemassaoloon {#sec-korrelaatiosuhteet-ilmoasenteet-jarjestelmat}

```{r}
#| label: fig-korrelaatiosuhteet-06-jarjolemassaolo
#| layout-nrow: 2
#| fig-subcap: 
#| -  "Ilmoituksiin liittyvän koetun agenssin puute"
#| -  "Ilmoituksista syntyvien negatiiviset vaikutukset"
#| code-summary: "Järjestelmien olemassaolon muuttujan rakentaminen"
#| fig-height: 12

ilmo_1_sisa <- data |>
  mutate(
    k24_1 = factor(
      k24_1,
      labels = c("Kyllä", "En osaa sanoa", "Ei")
    )
  ) |>
  ggbetweenstats(
    x = "k24_1",
    y = "ilmo_1",
    bf.message = FALSE,
    xlab = "Organisaation sisäiset järjestelmät",
    ylab = "Ilmoituksiin liittyvän agenssin koettu puute",
    type = "robust",
    pairwise.display = "none"
  )

ilmo_2_sisa <- data |>
  mutate(
    k24_1 = factor(
      k24_1,
      labels = c("Kyllä", "En osaa sanoa", "Ei")
    )
  ) |>
  ggbetweenstats(
    x = "k24_1",
    y = "ilmo_2",
    bf.message = FALSE,
    xlab = "Organisaation sisäiset järjestelmät",
    ylab = "Ilmoituksista syntyvien negatiivisten vaikutukset",
    type = "robust",
    pairwise.display = "none"
  )

ilmo_1_ulko <- data |>
  mutate(
    k24_2 = factor(
      k24_2,
      labels = c("Kyllä", "En osaa sanoa", "Ei")
    )
  ) |>
  ggbetweenstats(
    x = "k24_2",
    y = "ilmo_1",
    bf.message = FALSE,
    xlab = "Organisaation ulkoiset järjestelmät",
    ylab = "Ilmoituksiin liittyvän agenssin koettu puute",
    type = "robust",
    pairwise.display = "none"
  )

ilmo_2_ulko <- data |>
  mutate(
    k24_2 = factor(
      k24_2,
      labels = c("Kyllä", "En osaa sanoa", "Ei")
    )
  ) |>
  ggbetweenstats(
    x = "k24_2",
    y = "ilmo_2",
    bf.message = FALSE,
    xlab = "Organisaation ulkoiset järjestelmät",
    ylab = "Ilmoituksista syntyvien negatiivisten vaikutukset",
    type = "robust",
    pairwise.display = "none"
  )

ilmo_1_molem <- data |>
  mutate(
    k24_3 = factor(
      k24_3,
      labels = c("Kyllä", "En osaa sanoa", "Ei")
    )
  ) |>
  ggbetweenstats(
    x = "k24_3",
    y = "ilmo_1",
    bf.message = FALSE,
    xlab = "Molempien kattavat järjestelmät",
    ylab = "Ilmoituksiin liittyvän agenssin koettu puute",
    type = "robust",
    pairwise.display = "none"
  )

ilmo_2_molem <- data |>
  mutate(
    k24_3 = factor(
      k24_3,
      labels = c("Kyllä", "En osaa sanoa", "Ei")
    )
  ) |>
  ggbetweenstats(
    x = "k24_3",
    y = "ilmo_2",
    bf.message = FALSE,
    xlab = "Molempien kattavat järjestelmät",
    ylab = "Ilmoituksista syntyvien negatiivisten vaikutukset",
    type = "robust",
    pairwise.display = "none"
  )

ilmo_1_sisa + ilmo_1_ulko + ilmo_1_molem + plot_layout(ncol = 1, axes = "collect")

ilmo_2_sisa + ilmo_2_ulko + ilmo_2_molem + plot_layout(ncol = 1, axes = "collect")

```

## Ilmoitusjärjestelmäasenteiden suhde epäasiallisen ja väkivaltaisten kohtelun kokemusmäärään {#sec-korrelaatiosuhteet-ilmoasenteet-kohtelu}

```{r}
#| label: fig-korrelaatiosuhteet-07-ilmoasenteetEVK
#| fig-cap: "Ilmoitusjärjestelmäasenteiden korrelaatio epäasiallisen ja väkivaltaisen kohtelun kokemusmäärän kanssa (Spearmanin korrelaatio)"
#| code-summary: "Korrelaatiokuvion rakentaminen"

ggcorrmat(
  data = data,
  cor.vars = c("EVK_sisä_koettu", "EVK_ulko_koettu", "ilmo_1", "ilmo_2"),
  cor.vars.names = c(
    "Sisäinen",
    "Ulkoinen",
    "Agenssin puute",
    "Negatiiviset vaikutukset"
  ),
  type = "nonparametric"
)

```

```{r}
#| label: tbl-korrelaatiosuhteet-08-ilmoasenteetEVK
#| tbl-cap: "Ilmoitusjärjestelmäasenteiden korrelaatio epäasiallisen ja väkivaltaisen kohtelun kokemusmäärän kanssa (Spearmanin korrelaatio)"
#| code-summary: "Taulukon rakentaminen"

correlation::correlation(
  data = data,
  select = c("EVK_sisä_koettu", "EVK_ulko_koettu", "ilmo_1", "ilmo_2"),
  rename = c(
    "Sisäinen",
    "Ulkoinen",
    "Agenssin puute",
    "Negatiiviset vaikutukset"
  ),
  method = "spearman",
  p_adjust = "holm"
) |>
  select(Parameter1, Parameter2, rho, CI_low, CI_high, p) |>
  mutate(
    p = signif(p, 3) |> as.character(),
    CI_low = signif(CI_low, 3),
    CI_high = signif(CI_high, 3),
  ) |>
  mutate(
    CI = paste0("[", CI_low, "-", CI_high, "]"),
    .after = "rho"
  ) |>
  select(Parameter1, Parameter2, rho, CI, p) |>
  knitr::kable(digits = 3)

```

## Ilmoitusjärjestelmäasenteiden suhde koulutuksen olemassaoloon

```{r}
#| label: fig-korrelaatiosuhteet-09-ilmoasenteetKoulutus
#| layout-nrow: 2
#| fig-subcap: 
#| -  "Ilmoituksiin liittyvän koetun agenssin puute"
#| -  "Ilmoituksista syntyvien negatiiviset vaikutukset"
#| code-summary: "Ilmoitusjärjestelmiin liittyvien asenteiden suhde järjestelmäkoulutuksen olemassaoloon"
#| fig-height: 16

ilmo_1_sisakoul <- data |>
  filter(k25_1 != -1) |>
  mutate(
    k25_1 = factor(
      k25_1,
      labels = c("Käynyt koulutuksen", "Ei käynyt koulutusta", "Ei koulutusta", "En osaa sanoa")
    )
  ) |>
  ggbetweenstats(
    x = "k25_1",
    y = "ilmo_1",
    bf.message = FALSE,
    xlab = "Sisäisten järjestelmien koulutus",
    ylab = "Ilmoituksiin liittyvän agenssin koettu puute",
    type = "robust"
  )

ilmo_2_sisakoul <- data |>
  filter(k25_1 != -1) |>
  mutate(
    k25_1 = factor(
      k25_1,
      labels = c("Käynyt koulutuksen", "Ei käynyt koulutusta", "Ei koulutusta", "En osaa sanoa")
    )
  ) |>
  ggbetweenstats(
    x = "k25_1",
    y = "ilmo_2",
    bf.message = FALSE,
    xlab = "Sisäisten järjestelmien koulutus",
    ylab = "Ilmoituksista syntyvien negatiivisten vaikutukset",
    type = "robust"
  )

ilmo_1_ulkokoul <- data |>
  filter(k25_2 != -1) |>
  mutate(
    k25_2 = factor(
      k25_2,
      labels = c("Käynyt koulutuksen", "Ei käynyt koulutusta", "Ei koulutusta", "En osaa sanoa")
    )
  ) |>
  ggbetweenstats(
    x = "k25_2",
    y = "ilmo_1",
    bf.message = FALSE,
    xlab = "Ulkoisten järjestelmien koulutus",
    ylab = "Ilmoituksiin liittyvän agenssin koettu puute",
    type = "robust"
  )

ilmo_2_ulkokoul <- data |>
  filter(k25_2 != -1) |>
  mutate(
    k25_2 = factor(
      k25_2,
      labels = c("Käynyt koulutuksen", "Ei käynyt koulutusta", "Ei koulutusta", "En osaa sanoa")
    )
  ) |>
  ggbetweenstats(
    x = "k25_2",
    y = "ilmo_2",
    bf.message = FALSE,
    xlab = "Ulkoisten järjestelmien koulutus",
    ylab = "Ilmoituksista syntyvien negatiivisten vaikutukset",
    type = "robust"
  )

ilmo_1_molemkoul <- data |>
  filter(k25_3 != -1) |>
  mutate(
    k25_3 = factor(
      k25_3,
      labels = c("Käynyt koulutuksen", "Ei käynyt koulutusta", "Ei koulutusta", "En osaa sanoa")
    )
  ) |>
  ggbetweenstats(
    x = "k25_3",
    y = "ilmo_1",
    bf.message = FALSE,
    xlab = "Molempien järjestelmien koulutus",
    ylab = "Ilmoituksiin liittyvän agenssin koettu puute",
    type = "robust"
  )

ilmo_2_molemkoul <- data |>
  filter(k25_3 != -1) |>
  mutate(
    k25_3 = factor(
      k25_3,
      labels = c("Käynyt koulutuksen", "Ei käynyt koulutusta", "Ei koulutusta", "En osaa sanoa")
    )
  ) |>
  ggbetweenstats(
    x = "k25_3",
    y = "ilmo_2",
    bf.message = FALSE,
    xlab = "Molempien järjestelmien koulutus",
    ylab = "Ilmoituksista syntyvien negatiivisten vaikutukset",
    type = "robust"
  )

ilmo_1_sisakoul + ilmo_1_ulkokoul + ilmo_1_molemkoul + plot_layout(ncol = 1, axes = "collect")

ilmo_2_sisakoul + ilmo_2_ulkokoul + ilmo_2_molemkoul + plot_layout(ncol = 1, axes = "collect")

```
