# Kyselyn metatiedot {#sec-metatiedot}

---
eval: true
---

Tässä osiossa käymme läpi kyselytutkimuksen meta- ja taustatietojen tulokset. Tiedot pohjautuvat anonymisoituun datatiedostoon, jolloin ne ovat tarkistettavissa Tietoarkistoon sijoitetusta arkistokopiosta. Datatiedostoa ei ole saatavilla verkkosivun lähdekoodista. Suomalaisessa korkeakoulussa affilioitunut tutkija tai pro gradu -tutkielman tekijä voi ladata datatiedoston Tietoarkistosta kirjautumalla sisään HAKA-tunnistautumisella.

## Metatietoja Webropolista {#sec-metatiedot-webropol}

### Webropolista haetut tiedot kyselyn avaus- ja täyttöasteista {#sec-metatiedot-webropol-asteet}

Haimme Webropol-palvelusta suoraan tiedot kyselylinkkien avauksesta, täytön aloittamisesta sekä kyselyn lähettämisestä. Kyselyn lähettämisaste vastaa kyselytutkimuksen vastausmääriä ennen puhdistamista ja anonymisointia. Tietoja ei ole saatavilla datatiedostosta.

@tbl-metatiedot-webropolasteet osoittaa kunkin kyselylinkin avaus-, aloittamis- ja lähettämismäärät, sekä niiden prosentuaaliset osuudet avausmäärästä.

| Kyselylinkki                                        | Avattu vastaajan toimesta | Vastaaminen aloitettu | Vastaus lähetetty |
|-----------------------------------------------------|---------------------------|-----------------------|-------------------|
| Johdon kautta                                       | 560 (100 %)               | 376 (67 %)            | 249 (44 %)        |
| Toimistojen, viestinnän ja yhteyshenkilöiden kautta | 1 068 (100 %)             | 622 (58 %)            | 422 (40 %)        |
| Median kautta                                       | 1 223 (100 %)             | 643 (53 %)            | 377 (31 %)        |
| **Yhteensä**                                        | **2 851 (100 %)**         | **1 641 (58 %)**      | **1 048 (37 %)**  |

: Kyselylomakkeen avaus-, aloittamis- ja lähettämisasteet (n ja %) kyselylinkin mukaan {#tbl-metatiedot-webropolasteet}

### Webropolista vietyjen raporttien vastausmäärät kieli- ja linkkiversioiden mukaan {#sec-metatiedot-webropol-linkkijakieli}

Veimme Webropolista kaikki kyselytiedot eriteltynä suomen- ja ruotsinkielisten kyselyversioiden vastaajien välillä (ks. @sec-eksportointi). @tbl-metatiedot-linkkijakieli esittää vastausmäärät eriteltynä kyselylinkkien ja kieliversioiden välillä.

| Kyselylinkki                                        | Suomenkielinen | Ruotsinkielinen | Yhteensä          |
|-----------------------------------------------------|----------------|-----------------|-------------------|
| Johdon kautta                                       | 242 (97 %)     | 7 (3 %)         | **249 (100 %)**   |
| Toimistojen, viestinnän ja yhteyshenkilöiden kautta | 388 (92 %)     | 34 (8 %)        | **422 (100 %)**   |
| Median kautta                                       | 352 (93 %)     | 25 (7 %)        | **377 (100 %)**   |
| **Yhteensä**                                        | **982 (94 %)** | **66 (6 %)**    | **1 048 (100 %)** |

: Kyselylomakkeen vastausmäärät kyselylinkin ja kieliversion mukaan (n ja %) ennen puhdistamista ja anonymisointia {#tbl-metatiedot-linkkijakieli}

### Suostumuksensa kieltäneet vastaajat {#sec-metatiedot-webropol-kieltaytyneet}

Virheen takia Webropol-järjestelmässä tallentui tiedot myös niistä vastaajista, jotka kieltäytyivät tietojensa käsittelystä ja arkistoinnista. Näiden tiedot poistettiin kyselyn käsittelyn yhteydessä (ks. @sec-puhdistaminen-suostumuskiellot).

Ennen puhdistamista vastaajia oli yhteensä 1 048 kappaletta. Kieltävän suostumuksen antaneita oli yhteensä 23 kappaletta. Jäljelle jäi siten 1 025 vastaajaa.

## Datatiedoston metatietojen kuvailu {#sec-metatiedot-metatiedot}

```{r}
#| label: metatiedot-00-paketit

library(tidyverse)

```

```{r}
#| label: metatiedot-01-avaaminen

data <- read.csv2("output/anonymisoitudata.csv", tryLogical = FALSE)

```

Lopullisessa otoksessa on yhteensä `r nrow(data)` vastaajaa.

### Yhteydenottomenetelmät {#sec-metatiedot-metatiedot-yhteydenottomenetelmat}

```{r}
#| label: fig-metatiedot-yhteydenottomenetelmat
#| fig-cap: "Tutkimuksen vastaajat yhteydenottomenetelmittäin"

data |>
  mutate(
    Linkkiversio = factor(
      Linkkiversio,
      labels = c("Johdon kautta", "Henkilöstön kautta", "Median kautta")
    )
  ) |>
  ggplot(data = _, mapping = aes(x = Linkkiversio)) + 
  geom_bar(stat = "count", fill = "#c20e1a") +
  labs(y = "Määrä (n)", x = "Yhteydenottomenetelmät") + 
  geom_text(
    aes(label = after_stat(count)),
    stat = "count",
    vjust = 1.5,
    colour = "white"
  )

```

### Kieliversio {#sec-metatiedot-metatiedot-kieliversio}

```{r}
#| label: fig-metatiedot-kieliversio
#| fig-cap: "Tutkimuksen vastaajat kyselyn kielen mukaan"

data |>
  mutate(
    Kieliversio = factor(
      Kieliversio,
      labels = c("Suomi", "Ruotsi")
    )
  ) |>
  ggplot(data = _, mapping = aes(x = Kieliversio)) + 
  geom_bar(stat = "count", fill = "#c20e1a") +
  labs(y = "Määrä (n)", x = "Kyselyn vastauskieli") + 
  geom_text(
    aes(label = after_stat(count)),
    stat = "count",
    vjust = 1.5,
    colour = "white"
  )
```
