# Organisaatiotoimet {#sec-organisaatiotoimet}

---
eval: true
---

Tässä osiossa käsitellään organisaatioon liittyviä toimenpidekysymyksiä:

-   Organisaation käyttämät toimet (`k28_1:k28_12`)
-   Toimen koettu vaikutus (`k29_1:k29_12`)
-   Erilaisten ehdotettujen toimenpiteiden koettu hyödyllisyys (`k30_1:k30_13`)

Tiedot pohjautuvat anonymisoituun datatiedostoon, josta on poistettu epäilyttävät vastaajat. Osion voi toistaa lataamalla Tietoarkistossa oleva datakopio ja ensin suorittamalla [luvun -@sec-datatarkistus] koodit.

```{r}
#| label: organisaatiotoimet-00-paketit
#| code-summary: "Osiossa käytetyt paketit"

library(tidyverse)
library(ggridges)

```

```{r}
#| label: organisaatiotoimet-01-avaaminen
#| code-summary: "Datan avaaminen"

data <- read.csv2("output/valmisdata.csv", tryLogical = FALSE)

```

## Organisaation käyttämät toimet {#sec-organisaatiotoimet-kaytetyt}

```{r}
#| label: fig-organisaatiotoimet-kaytetyt
#| fig-cap: "Organisaatioiden käyttämät toimet vastaajien käsityksen mukaan"
#| code-summary: "Kuvion piirtäminen"

# Muutetaan data pitkään formaattiin
data_long <- data |>
  select(k28_1:k28_12) |>
  pivot_longer(
    cols = k28_1:k28_12,
    names_to = "variable",
    values_to = "value"
  )

# Haetaan haluttu muuttujajärjestys sekä muuttujien vanhat ja uudet nimet
jarjestys <- data_long |>
  filter(value == 5) |>
  group_by(variable) |>
  summarise(ordercount = n()) |>
  arrange(ordercount) |>
  pull(variable)

vanhat_nimet <- data |>
  select(k28_1:k28_12) |>
  colnames()

uudet_nimet <- sapply(c(
    "Tasa-arvo- tai yhdenvertaisuussuunnitelma",
    "Toimintaohjeet epäasialliseen käytökseen, häirintään tai seksuaaliseen häirintään reagointiin",
    "Henkilöstön turvallisuusselvitykset",
    "Ohjeet alaikäisten koskemattomuuden turvaamiselle",
    "Nuorten kanssa toimivien rikostaustojen tarkastaminen",
    "Ohjeet ahdistelutilanteen käsittelyyn",
    "Ohjeet uhka- ja väkivaltatilanteen käsittelyyn",
    "Ilmoitusjärjestelmä epäasiallisen kohtelun raportoimiseksi",
    "Koulutus uhka- ja väkivaltatilanteiden kohtaamiseen",
    "Koulutus epäasiallisen kohtelun tunnistamiseen",
    "Keskustelutilaisuuksia tasa-arvo- ja yhdenvertaisuusaiheista",
    "Henkilöstön infotilaisuudet organisaation yhdenvertaisuustilanteesta"
  ), str_wrap, width = 36, USE.NAMES = FALSE)

# Piirretään kuva
data_long |>
  group_by(variable, value) |>
  summarise(count = n()) |>
  mutate(prop = count/sum(count)) |>
  ggplot(aes(
    y = factor(
      variable,
      levels = jarjestys,
      labels = setNames(as.list(uudet_nimet), vanhat_nimet)[jarjestys]),
    x = prop,
    fill = factor(
      value,
      levels = sort(unique(value)),
      labels = sapply(c(
        "Tiedän, että ei ole käytössä",
        "Luulen, että ei ole käytössä",
        "En osaa sanoa",
        "Luulen, että on käytössä",
        "Tiedän, että on käytössä"
      ), str_wrap, width = 18, USE.NAMES = FALSE
    ))
  )) +
  geom_bar(stat = "identity") +
  scale_x_continuous(labels = scales::label_percent(
    suffix = " %",
    decimal.mark = ","
  )) +
  labs(
    x = "Suhde kaikista vastaajista (%)",
    caption = "Järjestetty laskevassa järjestyksessä aloittaen toimenpiteistä, jotka tiedetään parhaiten olevan käytössä",
    fill = "Vastaukset"
  ) +
  theme(axis.title.y = element_blank(), plot.caption = element_text(hjust = 0.5)) +
  geom_vline(
    linetype = 2,
    xintercept = 0.25
  ) + 
  geom_vline(
    linetype = 2,
    xintercept = 0.5
  ) + 
  geom_vline(
    linetype = 2,
    xintercept = 0.75
  )

```

```{r}
#| label: tbl-organisaatiotoimet-kaytetyt
#| tbl-cap: Organisaatioiden käyttämät toimet vastaajien käsityksen mukaan"
#| code-summary: "Taulukon rakentaminen"

data |>
  select(k28_1:k28_12) |>
  pivot_longer(
    cols = k28_1:k28_12,
    names_to = "variable",
    values_to = "value"
  ) |>
  group_by(variable, value) |>
  summarise(count = n()) |>
  mutate(prop = count/sum(count)) |>
  ungroup() |>
  mutate(
    across(
      variable,
      ~ case_match(
        .x,
        "k28_1" ~ "Tasa-arvo- tai yhdenvertaisuussuunnitelma",
        "k28_2" ~ "Toimintaohjeet epäasialliseen käytökseen, häirintään tai seksuaaliseen häirintään reagointiin",
        "k28_3" ~ "Henkilöstön turvallisuusselvitykset",
        "k28_4" ~ "Ohjeet alaikäisten koskemattomuuden turvaamiselle",
        "k28_5" ~ "Nuorten kanssa toimivien rikostaustojen tarkastaminen",
        "k28_6" ~ "Ohjeet ahdistelutilanteen käsittelyyn",
        "k28_7" ~ "Ohjeet uhka- ja väkivaltatilanteen käsittelyyn",
        "k28_8" ~ "Ilmoitusjärjestelmä epäasiallisen kohtelun raportoimiseksi",
        "k28_9" ~ "Koulutus uhka- ja väkivaltatilanteiden kohtaamiseen",
        "k28_10" ~ "Koulutus epäasiallisen kohtelun tunnistamiseen",
        "k28_11" ~ "Keskustelutilaisuuksia tasa-arvo- ja yhdenvertaisuusaiheista",
        "k28_12" ~ "Henkilöstön infotilaisuudet organisaation yhdenvertaisuustilanteesta"
      )
    )
  ) |>
  mutate(
    across(
      value,
      ~ case_match(
        .x,
        1 ~ "Tiedän, että ei ole käytössä",
        2 ~ "Luulen, että ei ole käytössä",
        3 ~ "En osaa sanoa",
        4 ~ "Luulen, että on käytössä",
        5 ~ "Tiedän, että on käytössä"
      )
    )
  ) |>
  xtabs(prop ~ variable + value, data = _) |>
  knitr::kable(digits = 3)

```


## Toimien koettu vaikutus {#sec-organisaatiotoimet-vaikutus}

```{r}
#| label: fig-organisaatiotoimet-vaikutus
#| fig-cap: "Organisaatiotoimien koettu vaikutus"
#| code-summary: "Kuvion piirtäminen"

# Muutetaan data pitkään formaattiin
data_long <- data |>
  select(k29_1:k29_12) |>
  pivot_longer(
    cols = k29_1:k29_12,
    names_to = "variable",
    values_to = "value"
  )

# Valmistellaan järjestys (laskevassa järjestyksessä keskiarvon mukaan)
jarjestys <- data_long |>
  group_by(variable) |>
  summarise(mean_value = mean(value, na.rm = TRUE)) |>
  arrange(mean_value) |>
  pull(variable)

# Haetaan vanhat ja uudet muuttujanimet kuviota varten
vanhat_nimet <- data |>
  select(k29_1:k29_12) |>
  colnames()

uudet_nimet <- sapply(c(
    "Tasa-arvo- tai yhdenvertaisuussuunnitelma",
    "Toimintaohjeet epäasialliseen käytökseen reagointiin",
    "Henkilöstön turvallisuusselvitykset",
    "Ohjeet alaikäisten koskemattomuuden turvaamiselle",
    "Nuorten kanssa toimivien rikostaustojen tarkastaminen",
    "Ohjeet ahdistelutilanteen käsittelyyn",
    "Ohjeet uhka- ja väkivaltatilanteen käsittelyyn",
    "Ilmoitusjärjestelmä epäasiallisen kohtelun raportoimiseksi",
    "Koulutus uhka- ja väkivaltatilanteiden kohtaamiseen",
    "Koulutus epäasiallisen kohtelun tunnistamiseen",
    "Keskustelutilaisuuksia tasa-arvo- ja yhdenvertaisuusaiheista",
    "Henkilöstön yhdenvertaisuuden infotilaisuudet"
  ), str_wrap, width = 36, USE.NAMES = FALSE)

data_long |>
  ggplot(aes(
    x = value,
    y = factor(
      variable,
      levels = jarjestys,
      labels = setNames(as.list(uudet_nimet), vanhat_nimet)[jarjestys]
    ),
    fill = stat(x)
  )) +
  geom_density_ridges_gradient(
    scale = 2,
    rel_min_height = 0.01,
    quantile_lines = TRUE,
    quantiles = 2
  ) +
  scale_fill_viridis_c(option = "C") +
  scale_x_continuous(breaks = 0:10) +
  labs(
    x = "Arvot (0-10)",
    y = NULL,
    caption = "Järjestetty laskevassa järjestyksessä keskiarvon mukaan\nMusta viiva esittää kunkin muuttujan mediaaniarvoa",
    fill = "Arvo"
  ) +
  theme_ridges() +
  theme(
    axis.text.y = element_text(size = 8, vjust = 0.5),
    plot.caption = element_text(size = 10, hjust = 0.5)
  ) +
  geom_vline(
    linetype = 2,
    xintercept = 5
  )

```

## Ehdotettujen toimenpiteiden koettu hyödyllisyys {#sec-organisaatiotoimet-ehdotushyoty}

```{r}
#| label: fig-organisaatiotoimet-ehdotushyoty
#| fig-cap: "Ehdotettujen toimenpiteiden koettu hyödyllisyys"
#| code-summary: "Kuvion piirtäminen"

# Muutetaan data pitkään formaattiin
data_long <- data |>
  select(k30_1:k30_13) |>
  pivot_longer(
    cols = k30_1:k30_13,
    names_to = "variable",
    values_to = "value"
  )

# Haetaan haluttu muuttujajärjestys sekä muuttujien vanhat ja uudet nimet
jarjestys <- data_long |>
  filter(value == 7) |>
  group_by(variable) |>
  summarise(ordercount = n()) |>
  arrange(ordercount) |>
  pull(variable)

vanhat_nimet <- data |>
  select(k30_1:k30_13) |>
  colnames()

uudet_nimet <- sapply(c(
    "Voimankäyttökoulutus tai -välineiden käyttöönotto",
    "Puuttuminen epäasialliseen kohteluun",
    "Ohjeet epäasiallisen kohtelun jälkeisistä menettelyistä",
    "Yhdenvertaisuuden koulutukset",
    "Avoimet keskustelut epäasiallisesta kohtelusta yleisellä tasolla",
    "Turvallisuusviranomaisten yhteistyön parantaminen",
    "Lainsäädännön tai seuraamuksien tiukentaminen",
    "Johdon selkeä nollatoleranssin ilmaisu",
    "Organisaation nimetty yhdenvertaisuusvastaava",
    "Monimuotoiset työyhteisöt",
    "Automaattiset rikosilmoitukset",
    "Nimettömän palautteen tai ilmoituskanavan käyttö",
    "Työterveydenhuollon tuen laajentaminen"
  ), str_wrap, width = 36, USE.NAMES = FALSE)

# Piirretään kuva
data_long |>
  group_by(variable, value) |>
  summarise(count = n()) |>
  mutate(prop = count/sum(count)) |>
  ggplot(aes(
    y = factor(
      variable,
      levels = jarjestys,
      labels = setNames(as.list(uudet_nimet), vanhat_nimet)[jarjestys]),
    x = prop,
    fill = factor(
      value,
      levels = sort(unique(value)),
      labels = sapply(c(
        "Erittäin hyödytön",
        "Hyödytön",
        "Jokseenkin hyödytön",
        "Ei hyödyllinen eikä hyödytön",
        "Jokseenkin hyödyllinen",
        "Hyödyllinen",
        "Erittäin hyödyllinen"
      ), str_wrap, width = 18, USE.NAMES = FALSE
    ))
  )) +
  geom_bar(stat = "identity") +
  scale_x_continuous(labels = scales::label_percent(
    suffix = " %",
    decimal.mark = ","
  )) +
  labs(
    x = "Suhde kaikista vastaajista (%)",
    caption = "Järjestetty laskevassa järjestyksessä erittäin hyödylliseksi koettujen ehdotusten mukaan",
    fill = "Vastaukset"
  ) +
  theme(axis.title.y = element_blank(), plot.caption = element_text(hjust = 0.5)) +
  geom_vline(
    linetype = 2,
    xintercept = 0.25
  ) + 
  geom_vline(
    linetype = 2,
    xintercept = 0.5
  ) + 
  geom_vline(
    linetype = 2,
    xintercept = 0.75
  )
```

```{r}
#| label: tbl-organisaatiotoimet-ehdotushyoty
#| tbl-cap: "Ehdotettujen toimenpiteiden koettu hyödyllisyys"
#| code-summary: "Taulukon rakentaminen"

data |>
  select(k30_1:k30_13) |>
  pivot_longer(
    cols = k30_1:k30_13,
    names_to = "variable",
    values_to = "value"
  ) |>
  group_by(variable, value) |>
  summarise(count = n()) |>
  mutate(prop = count/sum(count)) |>
  ungroup() |>
  mutate(
    across(
      variable,
      ~ case_match(
        .x,
        "k30_1" ~ "Voimankäyttökoulutus tai -välineiden käyttöönotto",
        "k30_2" ~ "Puuttuminen epäasialliseen kohteluun",
        "k30_3" ~ "Ohjeet epäasiallisen kohtelun jälkeisistä menettelyistä",
        "k30_4" ~ "Yhdenvertaisuuden koulutukset",
        "k30_5" ~ "Avoimet keskustelut epäasiallisesta kohtelusta yleisellä tasolla",
        "k30_6" ~ "Turvallisuusviranomaisten yhteistyön parantaminen",
        "k30_7" ~ "Lainsäädännön tai seuraamuksien tiukentaminen",
        "k30_8" ~ "Johdon selkeä nollatoleranssin ilmaisu",
        "k30_9" ~ "Organisaation nimetty yhdenvertaisuusvastaava",
        "k30_10" ~ "Monimuotoiset työyhteisöt",
        "k30_11" ~ "Automaattiset rikosilmoitukset",
        "k30_12" ~ "Nimettömän palautteen tai ilmoituskanavan käyttö",
        "k30_13" ~ "Työterveydenhuollon tuen laajentaminen"
      )
    )
  ) |>
  mutate(
    across(
      value,
      ~ case_match(
        .x,
        1 ~ "Erittäin hyödytön",
        2 ~ "Hyödytön",
        3 ~ "Jokseenkin hyödytön",
        4 ~ "Ei hyödyllinen eikä hyödytön",
        5 ~ "Jokseenkin hyödyllinen",
        6 ~ "Hyödyllinen",
        7 ~ "Erittäin hyödyllinen"
      )
    )
  ) |>
  xtabs(prop ~ variable + value, data = _) |>
  knitr::kable(digits = 3)

```

