---
eval: true
---

# Paketit {#sec-paketit}

Tämä osio sisältää liitesivuston käyttämät ohjelmistoversiot ja muut tarvittavat selosteet toistettavuuden kannalta.

## R-kielen ja Quarton versiot {#sec-paketit-rquarto}

```{r}
# R-kielen versio
R.version

# Quarton versio
quarto::quarto_version()
```

## Manuaalinen listaus kaikista käytetyistä paketeista {#sec-paketit-manuaalinen}

-  `tidyverse`, josta myös osapaketteina:
    -  `magrittr`
    -  `ggplot2`
    -  `dplyr`
    -  `tidyr`
-  `PRISMA2020`: PRISMA-kuvioiden piirtäminen
-  `ggstatsplot`: Tilastokuvioiden piirtäminen
-  `metafor`: Meta-analyysi
-  `knitr`: Quarto-dokumenttien taitto (ei tarvita analyysien toistoon)
-  `PRISMAstatement`: PRISMA-kuvioiden piirtäminen
-  `mice`: Puuttuvien vastausten analyysi
-  `careless`: Sattumanvaraisten vastausten analyysi
-  `patchwork`: Useamman `ggplot`-kuvion asettelu
-  `ggridges`: Aaltokuvioiden piirtäminen
-  `naniar`: Puuttuvien arvojen käsittely
-  `HH`: Yleisiä tilastoanalyyseja (käytetty vain validointiartikkelin tuottamisen yhteydessä)
-  `EFAtools`: Eksploratiivisen faktorianalyysin työkaluja
-  `lavaan`: Eksploratiivinen ja konfirmatorinen faktorianalyysi
-  `dynamic`: SEM-mallien globaalin sopivuuden raja-arvojen dynaaminen laskenta
-  `semTools`: SEM-mallien työkaluja
-  `moments`: Tilastomomenttien laskenta
-  `EGAnet`: Eksploratiivinen verkostoanalyysi
-  `psych`: Cronbachin alfan laskenta
-  `tidySEM`: SEM-mallikuvioiden piirtäminen
-  `ggthemes`: Väriteemoja ja lisätyökaluja `ggplot`-kuvioihin
-  `scales`: Lukujen muunto prosenteiksi `ggplot`-kuvioissa
-  `renv`: Pakettien hallinta

Alla olevassa `renv`-tulosteessa esitetään pakettien käytetyt versiot.

## Renv-järjestelmässä tallennetut paketit {#sec-paketit-renv}

```{r}
renv::diagnostics()
```

## Diagnostiikkatiedot {#sec-paketit-diagnostiikka}

``` {r}
devtools::session_info()
```
