# Puhdistaminen {#sec-puhdistaminen}

---
eval: true
---

Tässä osiossa puhdistamme datatiedostosta joitain virheellisiä kyselyvastauksia sekä tarkistamme puuttuvien vastausten piirteet.

Osion käyttämä aineisto ei ole saatavilla tietosuojan takia.

## Esivalmistelu {#sec-puhdistaminen-esivalmistelu}

```{r}
#| label: puhdistaminen-00-paketit
#| code-summary: "Osiossa käytetyt paketit"

library(tidyverse) # Datakäsittely
library(mice) # Puuttuvien vastausten analyysi

```

```{r}
#| label: puhdistaminen-01-importointi
#| code-summary: "Datan avaaminen"

data <- read.csv2("output/koodattudata.csv", tryLogical = FALSE)

```

## Suostumuksensa kieltäneiden poistaminen {#sec-puhdistaminen-suostumuskiellot}

Ennen poistamista datatiedostossa oli `r nrow(data)` vastaajaa. Webropolissa tapahtuneen virheen takia kuitenkin osa vastaajista onnistuivat palauttamaan kyselylomakkeen, vaikka he eivät antaneet suostumusta tietojen käsittelyyn. Näillä vastaajilla ei ollut muuta tietoa, kuin `k1 == 2`, ja heidät poistettiin datatiedostosta.

```{r}
#| label: puhdistaminen-02-suostumuskiellot
#| code-summary: "Suostumuksensa kieltäneiden poistaminen aineistosta"

# Otetaan mukaan vain suostumuksensa antaneet vastaajat
data <- data |>
  dplyr::filter(k1 == 1)

```

Poistamisen jälkeen datatiedostossa oli `r nrow(data)` vastaajaa.

## Puuttuvien vastausten piirreanalyysi {#sec-puhdistaminen-puuttuvat}

Tarkistimme puuttuvien vastausten piirteet `mice`-paketin `md.pattern`-toiminnolla. Piirteet luokiteltiin eri yhdistelmiin olemassaolevista ja puuttuvista vastauksista, ja niiden esiintymismäärät laskettiin yhteen. Tarkastimme näistä eniten esiintyvät puuttuvien muuttujien yhdistelmät.

```{r}
#| label: tbl-puhdistaminen-puuttuvatpiirre
#| tbl-cap: "Yleisimmän puuttuvien vastausten piirteessä esiintyvät puuttuvat muuttujat"
#| code-summary: "Piirreanalyysi ja taulukon rakentaminen"

puuttuvat <- data |>
  mice::md.pattern(plot = FALSE) |>
  as_tibble(rownames = "Määrä")
puuttuvat$Määrä <- as.numeric(puuttuvat$Määrä)

puuttuvat |>
  filter(Määrä == 91) |>
  t() |>
  as.data.frame() |>
  rownames_to_column() |>
  filter(V1 == 0) |>
  knitr::kable()

```

Puuttuvien vastausten uniikkeja muuttujayhdistelmiä oli yhteensä 895 kappaletta.

Yleisimmällä puuttivien vastausten yhdistelmällä oli 91 vastaajaa (yhdistelmä A). Tältä muuttujayhdistelmältä puuttui vastaukset kaikilta työuran muutossuunnitelmien muuttujilta (`k42_X_X`), ja siten myös kaikilta muutosaiesyymuuttujilta (`k43_X`). Toisin sanoen, nämä 91 vastaajaa eivät olleet suunnitelleet mitään muutoksia toimintaan osallistumiseensa, mutta olivat vastanneet kaikkiin muihin kyselyn kysymyksiin. Puutteet ovat valideja puuttumisia, joten emme poistaneet vastaajia aineistosta.

Muut yhdistelmät tippuvat alle 10 vastaajan. Emme käsitelleet näitä muuttujayhdistelmiä niiden harvinaisuuden takia.

## Datan tallennus {#sec-puhdistaminen-tallennus}

Viimeiseksi data tallennettiin tilapäiseksi tiedostoksi anonymisointia varten.

```{r}
#| label: puhdistaminen-04-tallennus
#| code-summary: "Datan tallennus"

write.csv2(data, file = "output/puhdistettudata.csv", row.names = FALSE)

```
