# Rakenneyhtälömallit {#sec-rakenneyhtalomallit}

---
eval: true
---

Tässä osiossa esitämme kaikki raportissa käytetyt rakenneyhtälömallit. Poikkeuksena ovat kuitenkin mittaristojen psykometriset analyysit, jotka löytyvät validointiosiosta erikseen.

```{r}
#| label: rakenneyhtalomallit-00-paketit
#| code-summary: "Osiossa käytetyt paketit"

library(lavaan) # Mallien asettaminen
library(lavaanPlot) # Mallien piirtäminen
library(semTools) # Mallien vertailu
library(tidyverse)
```

```{r}
#| label: rakenneyhtalomallit-01-avaaminen
#| code-summary: "Datan avaaminen"

data <- read.csv2("output/anonymisoitudata.csv", tryLogical = FALSE)

```

## Validoidut muuttujaryhmät

```{r}
#| label: rakenneyhtalomallit-02-muuttujakoodaus
#| code-summary: "Muuttujien koodaukset"

### Muutosaikeiden summamittari

data <- data |>
  rowwise() |>
  mutate(
    muutos = sum(c_across(starts_with("k42")), na.rm = TRUE)
  ) |>
  ungroup()

```

### Epäasiallisen ja väkivaltaisen kohtelun kokemusmäärä

Kokemusmäärää mitataan 14 omakohtaisesti koetun kohtelun määrällä. Mittariston on validoitu kaksiulotteiseksi (@sec-kohtelu_validointi). Mittaristossa käytetään seuraavia muuttujia:

-   `k3_1`: Organisaatiosisäisesti koettu verbaalinen väkivalta
-   `k3_2`: Organisaatiosisäisesti koettu omaisuusväkivalta
-   `k3_3`: Organisaatiosisäisesti koettu uhkailu
-   `k3_4`: Organisaatiosisäisesti koettu fyysinen väkivalta
-   `k3_5`: Organisaatiosisäisesti koettu seksuaalinen väkivalta
-   `k3_6`: Organisaatiosisäisesti koettu vihamielisyys
-   `k3_7`: Organisaatiosisäisesti koettu syrjintä
-   `k12_1`: Organisaatioulkoisesti koettu verbaalinen väkivalta
-   `k12_2`: Organisaatioulkoisesti koettu omaisuusväkivalta
-   `k12_3`: Organisaatioulkoisesti koettu uhkailu
-   `k12_4`: Organisaatioulkoisesti koettu fyysinen väkivalta
-   `k12_5`: Organisaatioulkoisesti koettu seksuaalinen väkivalta
-   `k12_6`: Organisaatioulkoisesti koettu vihamielisyys
-   `k12_7`: Organisaatioulkoisesti koettu syrjintä

Muuttujat ovat mitattu 8-pisteisellä skaalalla. Muuttujien jakaumaa on kuvailtu [luvussa -@sec-esiintyvyys].

### Vaikutusten vakavuus

Vaikutusten vakavuutta mitataan kolmella muuttujalla. Mittaristoa ei olla validoitu.

-   `k21_1`: Fyysisten vaikutusten vakavuus
-   `k21_2`: Psyykkisten vaikutusten vakavuus
-   `k21_3`: Ammatillisten vaikutusten vakavuus

Muuttujat ovat mitattu 4-pisteisellä skaalalla. Muuttujien jakaumaa on kuvailtu [luvussa -@sec-vaikutukset-vakavuus].

### Työuupumus

Työuupumusta mitataan neljällä työuupumuskysymyksellä. Mittaristo on validoitu yksiulotteiseksi osana kohtelumittariston validointia (@sec-kohtelu_validointi) sekä aikaisemmassa tutkimuksessa. Mittaristossa käytetään seuraavia muuttujia (aikaisemman tutkimuksen faktorilatausrajaukset suluissa):

-   `k27_1`: Tunnen itseni henkisesti uupuneeksi työssäni (0,67)
-   `k27_2`: En ole kiinnostunut enkä innostunut työstäni (0,66)
-   `k27_3`: Minun on vaikea pysyä tarkkaavaisena työssäni (0,70)
-   `k27_4`: En pysty hallitsemaan tunteitani työssäni (0,54)

Muuttujat ovat mitattu 5-pisteisellä skaalalla. Muuttujien jakaumaa on kuvailtu [luvussa -@sec-vaikutukset-tyouupumus].

### Työkuvan muutosaikeet

Työkuvan muutosaikeita mitataan yhdeksällä muutosaiekysymyksellä. Mittaristoa ei olla validoitu aikaisemmin. Mittaristossa käytetään seuraavia muuttujia:

-   `k42_1_1`: Olen harkinnut muuttaa tehtävänkuvaani
-   `k42_1_2`: Olen toteuttamassa tehtävänkuvani muutosta
-   `k42_1_3`: Olen jo muuttanut tehtävänkuvaani
-   `k42_2_1`: Olen harkinnut vaihtaa organisaatiotani
-   `k42_2_2`: Olen toteuttamassa organisaation vaihdosta
-   `k42_2_3`: Olen jo vaihtanut organisaatiota
-   `k42_3_1`: Olen harkinnut lähteä alalta
-   `k42_3_2`: Olen toteuttamassa alalta lähtöä
-   `k42_3_3`: Olen jo lähtenyt alalta

Muuttujat ovat binäärisiä monivalintamuuttujia. Muuttujien jakaumaa on kuvailtu [luvussa -@sec-taustamuuttujat-muutosaikeet].

Rakennamme muuttujista summamuuttujan, joka edustaa muutosaikeiden määrää.

### Toimintaohjelman toimenpiteiden käyttöönotto

Pelastustoimen tasa-arvon ja yhdenvertaisuuden toimintaohjelman toimenpiteiden käyttöönottoa mitataan 12 muuttujalla. Mittaristo on validoitu ryhmittelyanalyysilla (@sec-tayvkayttoonotto_validointi) ja oletetaan sen pohjalta olevan yksiulotteinen. Mittaristossa käytetään seuraavia muuttujia:

-   `k28_1`: Tasa-arvo- tai yhdenvertaisuussuunnitelma
-   `k28_2`: Toimintaohjeet epäasialliseen käytökseen, häirintään tai seksuaaliseen häirintään reagointiin
-   `k28_3`: Henkilöstön turvallisuusselvitykset
-   `k28_4`: Ohjeet alaikäisten koskemattomuuden turvaamiselle
-   `k28_5`: Nuorten kanssa toimivien rikostaustojen tarkastaminen
-   `k28_6`: Ohjeet ahdistelutilanteen käsittelyyn
-   `k28_7`: Ohjeet uhka- ja väkivaltatilanteen käsittelyyn
-   `k28_8`: Ilmoitusjärjestelmä epäasiallisen kohtelun raportoimiseksi
-   `k28_9`: Koulutus uhka- ja väkivaltatilanteiden kohtaamiseen
-   `k28_10`: Koulutus epäasiallisen kohtelun tunnistamiseen
-   `k28_11`: Keskustelutilaisuuksia tasa-arvo- ja yhdenvertaisuusaiheista
-   `k28_12`: Henkilöstön infotilaisuudet organisaation yhdenvertaisuustilanteesta

Muuttujat mitataan viiden pisteen skaalalla. Muuttujien jakaumaa on kuvailtu [luvussa @sec-organisaatiotoimet-kaytetyt].

## Kohtelun vaikutukset -malli

Tällä mallilla testaamme, miten kohtelumäärät vaikuttavat vaikutusten vakavuuteen, ja sen kautta työuupumukseen ja muutosaikeisiin. Samalla oletamme, että kohtelumääriä laskee toimenpideohjelmien käyttöönotto.

### Oletettu rakenne

Malli oletetaan noudattavan seuraavaa neljän askeleen kausaalirakennetta:

1.  Toimenpiteiden käyttöönotto ennustaa sisäisen ja ulkoisen kohtelun tasoa negatiivisesti
2.  Sisäinen ja ulkoinen kohtelu ennustavat vaikutusten vakavuutta
3.  Kaikki kolme vaikutusten vakavuustasoa ennustavat työuupumusta positiivisesti
4.  Työuupumus ennustaa muutosaikeiden määrää positiivisesti

Näiden lisäksi tiedämme aikaisemmasta, että sisäisen ja ulkoisen kohtelun määrät korreloivat.

```{r}
#| label: rakenneyhtalomallit-03-M1-rakenne
#| code-summary: "Mallin rakenne ja datavalinta"

M1.rakenne <- '
              # Latentit muuttujat
              kayttoonotto =~ k28_1 + k28_2 + k28_3 + k28_4 + k28_5 + k28_6 + k28_7 + k28_8 + k28_9 + k28_10 + k28_11 + k28_12
              sisa =~ k3_1 + k3_2 + k3_3 + k3_4 + k3_5 + k3_6 + k3_7
              ulko =~ k12_1 + k12_2 + k12_3 + k12_4 + k12_5 + k12_6 + k12_7
              uupumus =~ 0.67 * k27_1 + 0.66 * k27_2 + 0.70 * k27_3 + 0.54 * k27_4
              # Faktoriregressiot
              muutos ~ uupumus
              uupumus ~ k21_1 + k21_2 + k21_3
              k21_1 ~ sisa + ulko
              k21_2 ~ sisa + ulko
              k21_3 ~ sisa + ulko
              sisa ~ kayttoonotto
              ulko ~ kayttoonotto
              
              # Faktorikovarianssit
              sisa ~~ ulko
              '

M1.data <- data |>
  select(
    k3_1:k3_7,
    k12_1:k12_7,
    k21_1:k21_3,
    k27_1:k27_4,
    k28_1:k28_12,
    muutos
  )

```

### Asettaminen

```{r}
#| label: rakenneyhtalomallit-04-M1-asettaminen
#| code-summary: "Mallin asettaminen"

M1.malli <- sem(
  model = M1.rakenne,
  data = M1.data,
  estimator = "MLR",
  missing = "fiml"
)

```

```{r}
#| label: rakenneyhtalomallit-05-M1-tulokset
#| code-summary: "Mallin tulokset"

summary(M1.malli, fit.measures = TRUE, standardized = TRUE, ci = TRUE)

```

Mallin globaali sopivuus eroaa merkitsevästi nollamallista: $\chi^2 = 3686.5, \text{df} = 521, p < .001$.

Mallin globaalit sopivuusindeksit osoittavat heikkoa sopivuutta: $\text{RMSEA} = .091 [.088-.093], \text{CFI} = .780, \text{SRMR} = .086$.

### Regressiolataukset

```{r}
#| label: fig-rakenneyhtalomallit-06-M1-piirtaminen
#| fig-cap: "Mallin standardisoimattomat lataukset. Asteriskit edustavat merkitsevyystasoja kovariansseille sekä latenteille latauksille."
#| code-summary: "Kuvion piirtäminen"

lavaanPlot2(
  model = M1.malli,
  coef_labels = TRUE,
  stars = c("covs", "latent")
)

```

```{r}
#| label: tbl-rakenneyhtalomallit-07-M1-lataukset
#| tbl-cap: "Mallin kokonaisstandardisoidut lataukset latenteille muuttujille, regressioille ja residuaalivariansseille"
#| code-summary: "Taulukon rakentaminen"

standardizedSolution(
  M1.malli,
  type = "std.all"
) |>
  filter(op != "~1") |>
  knitr::kable(digits = 4)

```

Kaikkien latenttien muuttujien lataukset ovat merkitseviä ja hyväksyttävissä rajoissa (ei Heywood-tapauksia).

Toimenpiteiden käyttöönotto on merkitsevässä negatiivisessa suhteessa sisäisen kohtelun tasoon ($\beta = -0.24, p < .0001$), mutta ei merkitsevässä suhteessa ulkoisen kohtelun tasoon ($\beta = 0.04, p = .1637$).

Sisäinen kohtelu on merkitsevässä positiivisessa suhteessa fyysisten ($\beta = 0.83, p < .0001$), psyykkisten ($\beta = 0.96, p < .0001$) ja ammatillisten ($\beta = 0.95, p < .0001$) vaikutusten vakavuuksiin.

Ulkoinen kohtelu ei ole merkitsevässä suhteessa fyysisten ($\beta = 0.18, p = .0701$), psyykkisten ($\beta = 0.01, p = .9167$) tai ammatillisten ($\beta = 0.01, p = .9479$) vaikutusten vakavuuksiin.

Työuupumus on merkitsevässä suhteessa kaikkiin mallissa määriteltyihin mittareihin:

-   Fyysiset vaikutukset: $\beta = -0.44, p < .0001$
-   Psyykkiset vaikutukset: $\beta = 0.39, p = .0001$
-   Ammatilliset vaikutukset: $\beta = 0.54, p < .0001$

Muutosaikeet ovat merkitsevässä suhteessa työuupumukseen ($\beta = 0.54, p < .0001$).

### Paikallinen sopivuus

```{r}
#| label: tbl-rakenneyhtalomallit-08-M1-mod-faktorit
#| tbl-cap: "Modifikaatioindeksit, vain faktorilataukset"
#| code-summary: "MI-taulukko"

modificationIndices(M1.malli) |>
  arrange(desc(mi)) |>
  filter(op == "=~") |>
  knitr::kable(digits = 3)

```

Faktorilatauksissa nähdään useita suuria modifikaatioindeksejä. Suurimmat aiheuttavat yli 50 pisteen laskun globaalissa khii neliö -indeksissä.

Muuttujan `k28_9` vapauttaminen faktorille `ulko` aihettausi 81,0 pistettä laskua ja odotetun täysin standardisoidun latauksen $0.240$.

Emme tee faktoreiden rakenteisiin muutoksia, sillä ristilataukset eivät ole teoreettisesti motivoituja. Huomioimme kuitenkin työuupumusfaktorin rajattujen latauksien mahdollisen vapauttamisen, jos odotetut arvot poikkeavat laajasti aikaisemman tutkimuksen arvoista.

Työuupumusfaktorin latausten vapauttaminen aiheuttaisi seuraavat muutokset:

-   `k27_1`: 48,6 pistettä laskua, SEPC = $0.215$
-   `k27_2`: 11,1 pistettä laskua, SEPC = $0.098$
-   `k27_3`: 14,3 pistettä laskua, SEPC = $-0.106$
-   `k27_4`: 55,5 pistettä laskua, SEPC = $-0.207$

Latausrajaukset ovat selkeästi pienempiä (absoluuttiset arvot välillä .098-.215) kuin aikaisemman tutkimuksen arvot (.54-.70). Näiden lisäksi mittarit 3 ja 4 ennustaisivat negatiivista latausta, mitä alkuperäinen mittaristo ei ennusta.

```{r}
#| label: tbl-rakenneyhtalomallit-09-M1-mod-virheet
#| tbl-cap: "Modifikaatioindeksit, vain virhekovarianssit"
#| code-summary: "MI-taulukko"

modificationIndices(M1.malli) |>
  arrange(desc(mi)) |>
  filter(op == "~~") |>
  knitr::kable(digits = 3)

```

Useiden eri virhekorrelaatioiden vapauttaminen aiheuttaisi erittäin suuret laskut globaalissa khii neliö -indeksissä. Suurimmat ovat reilusti yli 100 pisteen laskuja.

Suurimmat ongelmat esiintyvät faktoreiden sisällä, faktoreilla `kayttoonotto`, `sisa` sekä `uupumus`.

Muuttujaparin `k28_11-k28_12` (faktori `kayttoonotto`) vapauttaminen aiheuttaisi 580,9 pisteen laskun ja odotetun täysin standardisoidun latauksen $0.831$.

Faktorilla `sisa` seuraavat muuttujaparit osoittavat ongelmallisia virhekovariansseja:

Ongelmallisina muuttujina näyttävät olevan varsinkin muuttujat `k3_6`, `k3_1`, `k3_3` ja `k3_7`, jotka haluavat virhekorreloida muiden muuttujien kanssa usein. Pistelaskut ovat kaikki yli 50, useat jopa useita satoja, ja odotetut täysin standardisoidut lataukset usein 0.3-0.5.

Muuttujaparin `k28_4-k28_5` (faktori `uupumus`) vapauttaminen aiheuttaisi 247,4 pisteen laskun ja odotetun täysin standardisoidun latauksen $0.505$.

```{r}
#| label: tbl-rakenneyhtalomallit-10-M1-mod-regressiot
#| tbl-cap: "Modifikaatioindeksit, vain regressiot"
#| code-summary: "MI-taulukko"

modificationIndices(M1.malli) |>
  arrange(desc(mi)) |>
  filter(op == "~") |>
  knitr::kable(digits = 3)

```

Suurimmat muutokset regressiolatauksen suhteen aiheuttaisivat useiten satojen pisteen laskut globaalilla khii neliö -indeksillä.

Vakavuusmittarit näyttävät haluavan korreloida toistensa kanssa suhteellisen usein, varsinkin muuttujat `k21_1` ja `k21_2`. Tämä voisi osoittaa yhteistä faktorirakennetta, mikä olisi myös teoreettisesti motivoitua.

Työuupumuksen faktori haluaa korreloida psyykkisten vaikutusten vakavuudella, sisäisellä ja ulkoisella kohtelulla sekä muutosaikeilla.

Muutosaikeet haluavat korreloida kaikkien vaikutusten vakavuuksien kanssa.

### Uuden mallin rakenne ja asettaminen

Uuteen malliin kokeilimme tehdä seuraavat muutokset:

1.  Sallimme virhekorrelaatiot sisäisen kohtelun muuttujilla `k3_2`, `k3_3`, `k3_6` ja `k3_7`.
2.  Sallimme virhekorrelaatiot käyttöönoton muuttujilla `k28_10`, `k28_11` ja `k28_12`.
3.  Estimoimme yhteisen faktorin kaikille vaikutusten vakavuuksille, ja käytämme sitä regressiomallissa yksittäisten mittareiden sijaan.
4.  Poistimme muutosaikeiden ja työuupumuksen välisen regression, jotta molemmat muuttujat olisivat täysin eksogeenisiä muuttujia.
5.  Poistimme työuupumuksen muuttujien latausrajaukset.

```{r}
#| label: rakenneyhtalomallit-11-M2-rakenne
#| code-summary: "Mallin rakenne"

M2.rakenne <- '
              # Latentit muuttujat
              kayttoonotto =~ k28_1 + k28_2 + k28_3 + k28_4 + k28_5 + k28_6 + k28_7 + k28_8 + k28_9 + k28_10 + k28_11 + k28_12
              sisa =~ k3_1 + k3_2 + k3_3 + k3_4 + k3_5 + k3_6 + k3_7
              ulko =~ k12_1 + k12_2 + k12_3 + k12_4 + k12_5 + k12_6 + k12_7
              uupumus =~ k27_1 + k27_2 + k27_3 + k27_4
              vakavuus =~ k21_1 + k21_2 + k21_3
              
              # Faktoriregressiot
              muutos ~ vakavuus
              uupumus ~ vakavuus
              vakavuus ~ sisa + ulko
              sisa ~ kayttoonotto
              ulko ~ kayttoonotto
              
              # Faktorikovarianssit
              sisa ~~ ulko
              
              # Virhekovarianssit
              k3_2 ~~ k3_3
              k3_2 ~~ k3_6
              k3_2 ~~ k3_7
              k3_3 ~~ k3_6
              k3_3 ~~ k3_7
              k3_6 ~~ k3_7
              k28_10 ~~ k28_11
              k28_10 ~~ k28_12
              k28_11 ~~ k28_12
              '
```

```{r}
#| label: rakenneyhtalomallit-12-M2-asettaminen
#| code-summary: "Mallin asettaminen"

M2.malli <- sem(
  model = M2.rakenne,
  data = M1.data,
  estimator = "MLR",
  missing = "fiml"
)

```

```{r}
#| label: rakenneyhtalomallit-13-M2-tulokset
#| code-summary: "Mallin tulokset"

summary(M2.malli, fit.measures = TRUE, standardized = TRUE, ci = TRUE)

```

Mallin globaali sopivuus eroaa merkitsevästi nollamallista: $\chi^2 = 2009.1, \text{df} = 511, p < .001$. Khii neliö -indeksi tippui $????$ pistettä verrattuna ensimmäiseen malliin.

Mallin globaalit sopivuusindeksit osoittavat heikkoa sopivuutta: $\text{RMSEA} = .062 [.060-.065], \text{CFI} = .898, \text{SRMR} = .068$. Kaikki indeksit kuitenkin parantuivat verrattuna ensimmäiseen malliin: RMSEA tippui $????$ pistettä ja ero on merkitsevä (luottamusvälit eivät ole päällekkäisiä), CFI nousi $????$ pistettä ja SRMR tippui $.018$ pistettä.

### Uuden mallin regressiolataukset

```{r}
#| label: fig-rakenneyhtalomallit-14-M2-piirtaminen
#| fig-cap: "Mallin standardisoimattomat lataukset. Asteriskit edustavat merkitsevyystasoja kovariansseille sekä latenteille latauksille."
#| code-summary: "Kuvion piirtäminen"

lavaanPlot2(
  model = M2.malli,
  coef_labels = TRUE,
  stars = c("covs", "latent", "regress")
)

```

```{r}
#| label: tbl-rakenneyhtalomallit-15-M2-lataukset
#| tbl-cap: "Mallin kokonaisstandardisoidut lataukset latenteille muuttujille, regressioille ja residuaalivariansseille"
#| code-summary: "Taulukon rakentaminen"

standardizedSolution(
  M2.malli,
  type = "std.all"
) |>
  filter(op != "~1") |>
  knitr::kable(digits = 4)
```

Kaikki latenttien muuttujien lataukset ovat vieläkin merkitseviä ja hyväksyttävissä rajoissa.

Toimenpiteiden käyttöönotto on merkitsevässä negatiivisessa suhteessa sisäisen kohtelun tasoon ($\beta = -0.28, p < .0001$), mutta merkitsevässä positiivisessa suhteessa ulkoisen kohtelun tasoon ($\beta = 0.06, p = .0416$). Positiivinen suhde ulkoisen kohtelun tasoon on uusi, mutta sen merkitsevyys ja koko voivat yhdessä osoittaa mahdollista virhemittausta.

Sisäinen kohtelu on merkitsevässä positiivisessa suhteessa vaikutusten vakavuuden faktorin kanssa ($\beta = 0.53, p < .0001$). Verrattuna aikaisempaan malliin faktorilataus on $0.30-0.43$ keskihajontapistettä heikompi, mutta rakenteen muutos on voinut aiheuttaa tämän latausmuutoksen

Ulkoinen kohtelu on merkitsevässä positiivisessa suhteessa vaikutusten vakavuuden faktorin kanssa ($\beta = 0.32, p < .0001$). Aikaisemmassa mallissa kaikki vakavuusmittarit olivat ei-merkitsevässä suhteessa ulkoiseen kohteluun, eli tältä osin mallissa on tapahtunut selkeää muutosta.

Työuupumus on merkitsevässä positiivisessa suhteessa vaikutusten vakavuuden faktorin kanssa ($\beta = 0.50, p < .0001$). Aikaisemmassa mallissa uupumus oli merkitsevissä suhteissa kaikkiin vakavuusmuuttujiin, mutta suhde uupumuksen ja fyysisten vaikutusten vakavuuden välillä oli negatiivinen. Absoluuttiset erot aikaisempiin suhteisiin ovat pienet, suurimmillaan $0.11$ keskihajontapistettä.

Muutosaikeet ovat merkitsevässä positiivisessa suhteessa vaikutusten vakavuuden faktorin kanssa ($\beta = 0.41, p < .0001$). Tätä suhdetta ei mallinnettu aikaisemmassa mallissa.

### Uuden mallin paikallinen sopivuus

```{r}
#| label: tbl-rakenneyhtalomallit-16-M2-mod-regressiot
#| tbl-cap: "Modifikaatioindeksit, vain regressiot"
#| code-summary: "MI-taulukko"

modificationIndices(M2.malli) |>
  arrange(desc(mi)) |>
  filter(op == "~") |>
  knitr::kable(digits = 3)

```

Suurimmat modifikaatioindeksit regressioiden osalta ovat selkeästi ensimmäisen mallin indeksejä pienempiä.

Vakavuuden ennustaminen muutosaikeilla sekä työuupumuksella voidaan jättää huomioimatta, sillä polut ovat edustettuna toisinpäin mallissa eikä ehdotetut polut ole kausaalisesti mahdollisia.

Sisäisen kohtelun ennustaminen muutosaikeilla tai työuupumuksella ei myöskään ole kausaalisesti motivoitua.

Uupumuksen sekä muutosaikeiden ennustaminen sisäisen kohtelun tasolla johtaisi molemmissa tilanteissa noin 20 pisteen laskuun ja $0.18-0.20$ pisteen odotettuihin standardisoituihin latauksiin.

Muut muutokset ovat jo suhteellisen pieniä.

Uupumuksen sekä muutosaikeiden ennustaminen ulkoisen kohtelun tasolla johtaisi vain noin 3-4 pisteen laskuun ja $0.06$ sekä $-0.07$ pisteen odotettuihin standardisoituihin latauksiin. Nämä ovat hyvin pieniä eivätkä oletettavasti muuta mallia suuremmin.

### TEHTÄVÄNÄ

**Kolmas malli, jossa uupumusta ja muutosaikeita ennustetaan myös suoraan kohtelumäärillä**
