# Ryhmävertailut {#sec-ryhmavertailut}

---
eval: true
---

Tässä osiossa suoritetaan kaikki raportissa mainitut ryhmien väliset vertailut.

```{r}
#| label: ryhmavertailut-00-paketit
#| code-summary: "Osiossa käytetyt paketit"

library(tidyverse)
library(ggstatsplot)

```

```{r}
#| label: ryhmavertailut-01-avaaminen
#| code-summary: "Datan avaaminen"

data <- read.csv2("output/anonymisoitudata.csv", tryLogical = FALSE)

```

## Epäasiallisen ja väkivaltaisen kohtelun esiintyvyyden ryhmävertailut {#sec-ryhmavertailut-esiintyvyys}

Vertailuissa käytetään yksinkertaisia summamuuttujia, jotka ynnäävät yhteen kohtelun esiintyvyysmittarit neljässä eri muodossa (sisäiset koetut, sisäiset havaitut, ulkoiset koetut ja ulkoiset havaitut).

```{r}
#| label: ryhmavertailut-02-esiintyvyys-summamuuttujat
#| code-summary: "Esiintyvyyden summamuuttujien rakentaminen"

# Koodataan uudelleen mittarit, jotta NA == 0 ja muut arvot pysyvät samoina.
data <- data |>
  mutate(
    across(
      c(k3_1:k4_7, k12_1:k13_7),
      ~ case_match(
        .x,
        NA ~ 0,
        .default = .x
      )
    )
  ) |>
  mutate(
    EVK_sisä_koettu = k3_1 + k3_2 + k3_3 + k3_4 + k3_5 + k3_6 + k3_7,
    EVK_ulko_koettu = k12_1 + k12_2 + k12_3 + k12_4 + k12_5 + k12_6 + k12_7,
    EVK_sisä_havaittu = k4_1 + k4_2 + k4_3 + k4_4 + k4_5 + k4_6 + k4_7,
    EVK_ulko_havaittu = k13_1 + k13_2 + k13_3 + k13_4 + k13_5 + k13_6 + k13_7
  )

```

### Sukupuoli {#sec-ryhmavertailut-esiintyvyys-sukupuoli}

```{r}
#| label: fig-ryhmavertailut-esiintyvyys-sukupuoli
#| fig-cap: "Epäasiallisen ja väkivaltaisen kohtelun esiintyvyys sukupuolittain"
#| code-summary: "Esiintyvyyden sukupuolikohtaisen vertailun kuvion rakentaminen"
#| fig-height: 8

sp_sisa_koettu <- data |>
  mutate(
    k31 = factor(
      k31,
      labels = c("Nainen", "Mies", "Muu/EHV")
    )
  ) |>
  ggbetweenstats(
    x = "k31",
    y = "EVK_sisä_koettu",
    bf.message = FALSE,
    xlab = "Sukupuoli",
    ylab = "Epäasiallisen ja väkivaltaisen\nkohtelun kokemukset",
    pairwise.display = "all",
    type = "robust",
    title = "Sisäinen"
  ) + 
  ylim(0, 49) + 
  theme(
    plot.subtitle = element_text(size = 6)
  )

sp_ulko_koettu <- data |>
  mutate(
    k31 = factor(
      k31,
      labels = c("Nainen", "Mies", "Muu/EHV")
    )
  ) |>
  ggbetweenstats(
    x = "k31",
    y = "EVK_ulko_koettu",
    bf.message = TRUE,
    xlab = "Sukupuoli",
    ylab = "",
    pairwise.display = "all",
    type = "robust",
    title = "Ulkoinen"
  ) + 
  ylim(0, 49) + 
  theme(
    plot.subtitle = element_text(size = 6)
  )

sp_sisa_havaittu <- data |>
  mutate(
    k31 = factor(
      k31,
      labels = c("Nainen", "Mies", "Muu/EHV")
    )
  ) |>
  ggbetweenstats(
    x = "k31",
    y = "EVK_sisä_havaittu",
    bf.message = FALSE,
    xlab = "Sukupuoli",
    ylab = "Epäasiallisen ja väkivaltaisen\nkohtelun kollegahavainnot",
    pairwise.display = "all",
    type = "robust",
    title = "Sisäinen"
  ) + 
  ylim(0, 49) + 
  theme(
    plot.subtitle = element_text(size = 6)
  )

sp_ulko_havaittu <- data |>
  mutate(
    k31 = factor(
      k31,
      labels = c("Nainen", "Mies", "Muu/EHV")
    )
  ) |>
  ggbetweenstats(
    x = "k31",
    y = "EVK_ulko_havaittu",
    bf.message = TRUE,
    xlab = "Sukupuoli",
    ylab = "",
    pairwise.display = "all",
    type = "robust",
    title = "Ulkoinen"
  ) + 
  ylim(0, 49) + 
  theme(
    plot.subtitle = element_text(size = 6)
  )

sp_sisa_koettu + sp_ulko_koettu + sp_sisa_havaittu + sp_ulko_havaittu

```

### Organisaatiokuuluvuus {#sec-ryhmavertailut-esiintyvyys-organisaatiokuuluvuus}

```{r}
#| label: fig-ryhmavertailut-esiintyvyys-organisaatiokuuluvuus
#| fig-cap: "Epäasiallisen ja väkivaltaisen kohtelun esiintyvyys organisaatioittain"
#| code-summary: "Esiintyvyyden organisaatiokohtaisen vertailun kuvion rakentaminen"
#| fig-height: 8

org_sisa_koettu <- data |>
  mutate(
    k2 = factor(
      k2,
      labels = c("Pelastuslaitokset\nja ensihoito", "Sopimus-\npalokunnat", "Järjestöt, liitot\nja koulut")
    )
  ) |>
  ggbetweenstats(
    x = "k2",
    y = "EVK_sisä_koettu",
    bf.message = FALSE,
    xlab = "Organisaatio",
    ylab = "Epäasiallisen ja väkivaltaisen\nkohtelun kokemukset",
    pairwise.display = "all",
    type = "robust",
    title = "Sisäinen"
  ) + 
  ylim(0, 49) + 
  theme(
    plot.subtitle = element_text(size = 6)
  )

org_ulko_koettu <- data |>
  mutate(
    k2 = factor(
      k2,
      labels = c("Pelastuslaitokset\nja ensihoito", "Sopimus-\npalokunnat", "Järjestöt, liitot\nja koulut")
    )
  ) |>
  ggbetweenstats(
    x = "k2",
    y = "EVK_ulko_koettu",
    bf.message = TRUE,
    xlab = "Organisaatio",
    ylab = "",
    pairwise.display = "all",
    type = "robust",
    title = "Ulkoinen"
  ) + 
  ylim(0, 49) + 
  theme(
    plot.subtitle = element_text(size = 6)
  )

org_sisa_havaittu <- data |>
  mutate(
    k2 = factor(
      k2,
      labels = c("Pelastuslaitokset\nja ensihoito", "Sopimus-\npalokunnat", "Järjestöt, liitot\nja koulut")
    )
  ) |>
  ggbetweenstats(
    x = "k2",
    y = "EVK_sisä_havaittu",
    bf.message = FALSE,
    xlab = "Organisaatio",
    ylab = "Epäasiallisen ja väkivaltaisen\nkohtelun kollegahavainnot",
    pairwise.display = "all",
    type = "robust",
    title = "Sisäinen"
  ) + 
  ylim(0, 49) + 
  theme(
    plot.subtitle = element_text(size = 6)
  )

org_ulko_havaittu <- data |>
  mutate(
    k2 = factor(
      k2,
      labels = c("Pelastuslaitokset\nja ensihoito", "Sopimus-\npalokunnat", "Järjestöt, liitot\nja koulut")
    )
  ) |>
  ggbetweenstats(
    x = "k2",
    y = "EVK_ulko_havaittu",
    bf.message = TRUE,
    xlab = "Organisaatio",
    ylab = "",
    pairwise.display = "all",
    type = "robust",
    title = "Ulkoinen"
  ) + 
  ylim(0, 49) + 
  theme(
    plot.subtitle = element_text(size = 6)
  )

org_sisa_koettu + org_ulko_koettu + org_sisa_havaittu + org_ulko_havaittu

```

### Organisaatioasema {#sec-ryhmavertailut-esiintyvyys-organisaatioasema}

```{r}
#| label: fig-ryhmavertailut-esiintyvyys-organisaatioasema
#| fig-cap: "Epäasiallisen ja väkivaltaisen kohtelun esiintyvyys organisaatioasemittain"
#| code-summary: "Esiintyvyyden asemakohtaisen vertailun kuvion rakentaminen"
#| fig-height: 8

asema_sisa_koettu <- data |>
  mutate(
    Organisaatioasema = factor(
      Organisaatioasema,
      labels = c("Johto- tai\nhallintotaso", "Suorittava\nhenkilöstö", "Asiantuntijat\nja opettajat", "Opiskelijat")
    )
  ) |>
  ggbetweenstats(
    x = "Organisaatioasema",
    y = "EVK_sisä_koettu",
    bf.message = FALSE,
    xlab = "Organisaatioasema",
    ylab = "Epäasiallisen ja väkivaltaisen\nkohtelun kokemukset",
    pairwise.display = "significant",
    type = "parametric",
    title = "Sisäinen"
  ) + 
  ylim(0, 49) + 
  theme(
    plot.subtitle = element_text(size = 6)
  )

asema_ulko_koettu <- data |>
  mutate(
    Organisaatioasema = factor(
      Organisaatioasema,
      labels = c("Johto- tai\nhallintotaso", "Suorittava\nhenkilöstö", "Asiantuntijat\nja opettajat", "Opiskelijat")
    )
  ) |>
  ggbetweenstats(
    x = "Organisaatioasema",
    y = "EVK_ulko_koettu",
    bf.message = FALSE,
    xlab = "Organisaatioasema",
    ylab = "",
    pairwise.display = "significant",
    type = "parametric",
    title = "Ulkoinen"
  ) + 
  ylim(0, 49) + 
  theme(
    plot.subtitle = element_text(size = 6)
  )

asema_sisa_havaittu <- data |>
  mutate(
    Organisaatioasema = factor(
      Organisaatioasema,
      labels = c("Johto- tai\nhallintotaso", "Suorittava\nhenkilöstö", "Asiantuntijat\nja opettajat", "Opiskelijat")
    )
  ) |>
  ggbetweenstats(
    x = "Organisaatioasema",
    y = "EVK_sisä_havaittu",
    bf.message = FALSE,
    xlab = "Organisaatioasema",
    ylab = "Epäasiallisen ja väkivaltaisen\nkohtelun kollegahavainnot",
    pairwise.display = "significant",
    type = "parametric",
    title = "Sisäinen"
  ) + 
  ylim(0, 49) + 
  theme(
    plot.subtitle = element_text(size = 6)
  )

asema_ulko_havaittu <- data |>
  mutate(
    Organisaatioasema = factor(
      Organisaatioasema,
      labels = c("Johto- tai\nhallintotaso", "Suorittava\nhenkilöstö", "Asiantuntijat\nja opettajat", "Opiskelijat")
    )
  ) |>
  ggbetweenstats(
    x = "Organisaatioasema",
    y = "EVK_ulko_havaittu",
    bf.message = FALSE,
    xlab = "Organisaatioasema",
    ylab = "",
    pairwise.display = "significant",
    type = "parametric",
    title = "Ulkoinen"
  ) + 
  ylim(0, 49) + 
  theme(
    plot.subtitle = element_text(size = 6)
  )

asema_sisa_koettu + asema_ulko_koettu + asema_sisa_havaittu + asema_ulko_havaittu

```

### Työrytmitys {#sec-ryhmavertailut-esiintyvyys-tyorytmitys}

### Kokemusvuodet {#sec-ryhmavertailut-esiintyvyys-kokemusvuodet}

```{r}
#| label: fig-ryhmavertailut-esiintyvyys-kokemusvuodet
#| fig-cap: "Epäasiallisen ja väkivaltaisen kohtelun esiintyvyys kokemusvuosien mukaan"
#| code-summary: "Esiintyvyyden urapituuskohtaisen vertailun kuvion rakentaminen"
#| fig-height: 8

vuodet_sisa_koettu <- data |>
  mutate(
    k41 = factor(
      k41,
      levels = c(1, 2, 3, 4),
      labels = c("<= 6 vuotta", "6-14 vuotta", "14-25 vuotta", ">= 25 vuotta")
    )
  ) |>
  ggbetweenstats(
    x = "k41",
    y = "EVK_sisä_koettu",
    bf.message = FALSE,
    xlab = "Uran pituus",
    ylab = "Epäasiallisen ja väkivaltaisen\nkohtelun kokemukset",
    pairwise.display = "significant",
    type = "robust",
    title = "Sisäinen",
    centrality.plotting = FALSE
  ) + 
  ylim(0, 49) + 
  theme(
    plot.subtitle = element_text(size = 6)
  )

vuodet_ulko_koettu <- data |>
  mutate(
    k41 = factor(
      k41,
      levels = c(1, 2, 3, 4),
      labels = c("<= 6 vuotta", "6-14 vuotta", "14-25 vuotta", ">= 25 vuotta")
    )
  ) |>
  ggbetweenstats(
    x = "k41",
    y = "EVK_ulko_koettu",
    bf.message = TRUE,
    xlab = "Uran pituus",
    ylab = "",
    pairwise.display = "significant",
    type = "robust",
    title = "Ulkoinen",
    centrality.plotting = FALSE
  ) + 
  ylim(0, 49) + 
  theme(
    plot.subtitle = element_text(size = 6)
  )

vuodet_sisa_havaittu <- data |>
  mutate(
    k41 = factor(
      k41,
      levels = c(1, 2, 3, 4),
      labels = c("<= 6 vuotta", "6-14 vuotta", "14-25 vuotta", ">= 25 vuotta")
    )
  ) |>
  ggbetweenstats(
    x = "k41",
    y = "EVK_sisä_havaittu",
    bf.message = FALSE,
    xlab = "Uran pituus",
    ylab = "Epäasiallisen ja väkivaltaisen\nkohtelun kollegahavainnot",
    pairwise.display = "significant",
    type = "robust",
    title = "Sisäinen",
    centrality.plotting = FALSE
  ) + 
  ylim(0, 49) + 
  theme(
    plot.subtitle = element_text(size = 6)
  )

vuodet_ulko_havaittu <- data |>
  mutate(
    k41 = factor(
      k41,
      levels = c(1, 2, 3, 4),
      labels = c("<= 6 vuotta", "6-14 vuotta", "14-25 vuotta", ">= 25 vuotta")
    )
  ) |>
  ggbetweenstats(
    x = "k41",
    y = "EVK_ulko_havaittu",
    bf.message = TRUE,
    xlab = "Uran pituus",
    ylab = "",
    pairwise.display = "significant",
    type = "robust",
    title = "Ulkoinen",
    centrality.plotting = FALSE
  ) + 
  ylim(0, 49) + 
  theme(
    plot.subtitle = element_text(size = 6)
  )

vuodet_sisa_koettu + vuodet_ulko_koettu + vuodet_sisa_havaittu + vuodet_ulko_havaittu

```
