# Taustamuuttujat {#sec-taustamuuttujat}

---
eval: true
---

Tässä osiossa käymme läpi kyselytutkimuksen taustamuuttujat. Tiedot pohjautuvat anonymisoituun datatiedostoon, josta on poistettu epäilyttävät vastaajat. Osion voi toistaa lataamalla Tietoarkistossa oleva datakopio ja ensin suorittamalla [luvun -@sec-datatarkistus] koodit.

```{r}
#| label: taustamuuttujat-00-paketit
#| code-summary: "Osiossa käytetyt paketit"

library(tidyverse)
library(patchwork)

```

```{r}
#| label: taustamuuttujat-01-avaaminen
#| code-summary: "Datan avaaminen"

data <- read.csv2("output/valmisdata.csv", tryLogical = FALSE)

```

## Sukupuoli {#sec-taustamuuttujat-sukupuoli}

```{r}
#| label: fig-taustamuuttujat-sukupuoli
#| fig-cap: "Tutkimuksen vastaajat sukupuolen mukaan"
#| code-summary: "Kuvion piirtäminen"

data |>
  mutate(
    k31 = factor(
      k31,
      labels = c("Nainen", "Mies", "Muu/EHV")
    )
  ) |>
  ggplot(data = _, mapping = aes(x = k31)) + 
  geom_bar(stat = "count", fill = "#c20e1a") +
  labs(
    y = "Määrä (n)",
    x = "Sukupuoli",
    caption = "Muu/EHV: Muunsukupuolinen tai ei halunnut vastata"
  ) + 
  geom_text(
    aes(label = after_stat(count)),
    stat = "count",
    vjust = 1.5,
    colour = "white"
  ) +
  theme(
    plot.caption = element_text(hjust = 0)
  )
```

## Organisaatiokuuluvuus {#sec-taustamuuttujat-organisaatiokuuluvuus}

```{r}
#| label: fig-taustamuuttujat-organisaatio
#| fig-cap: "Tutkimuksen vastaajat organisaatioryhmän mukaan"
#| code-summary: "Kuvion piirtäminen"

data |>
  mutate(
    k2 = factor(
      k2,
      labels = c(
        "Pelastuslaitos tai ensihoito",
        "Sopimuspalokunta tai palokuntayhdistys",
        "Järjestö, pelastusliitto tai koulu")
    )
  ) |>
  ggplot(data = _, mapping = aes(x = k2)) + 
  geom_bar(stat = "count", fill = "#c20e1a") +
  labs(
    y = "Määrä (n)",
    x = "Organisaatioryhmä"
  ) + 
  geom_text(
    aes(label = after_stat(count)),
    stat = "count",
    vjust = 1.5,
    colour = "white"
  ) + 
  scale_x_discrete(
    labels = function(x) str_wrap(x, width = 18)
  )
```

## Työrytmitys {#sec-taustamuuttujat-tyorytmitys}

```{r}
#| label: fig-taustamuuttujat-tyorytmi
#| code-summary: "Kuvion piirtäminen"
#| layout-nrow: 2
#| fig-cap: "Tutkimuksen vastaajat työrytmityksen mukaan"
#| fig-subcap:
#|   - "Pelastuslaitos tai ensihoito"
#|   - "Järjestö, liitto tai koulu"
#|   - "Sopimuspalokunta tai palokuntayhdistys"
#|   - "Hälytysvalmiudessa olevat sopimuspalokuntalaiset"

k1 <- data |>
  filter(k2 == 1) |>
  mutate(
    k32 = factor(
      k32,
      labels = c(
        "24h työvuorot",
        "12h työvuorot",
        "Muu työaika tai vapaalla"
      )
    )
  ) |>
  ggplot(data = _, mapping = aes(x = k32)) + 
  geom_bar(stat = "count", fill = "#c20e1a") +
  labs(
    y = "Määrä (n)",
    x = "Pelastuslaitos ja ensihoito (n = 568)"
  ) + 
  geom_text(
    aes(label = after_stat(count)),
    stat = "count",
    vjust = 1.5,
    colour = "white"
  ) +
  theme(
    plot.caption = element_text(hjust = 0)
  ) + 
  scale_x_discrete(
    labels = function(x) str_wrap(x, width = 18)
  )

k2 <- data |>
  filter(k2 == 3) |>
  mutate(
    k37 = factor(
      k37,
      levels = c(1, 2, 3, 4),
      labels = c(
        "Virasto- tai toimistotyöaika",
        "Opiskelija",
        "Kokonaistyöaika",
        "Työ- tai virkavapaalla, muuten poissa organisaatiosta"
      )
    )
  ) |>
  ggplot(data = _, mapping = aes(x = k37)) + 
  geom_bar(stat = "count", fill = "#c20e1a") +
  labs(
    y = "Määrä (n)",
    x = "Järjestöt, liitot ja koulut (n = 74)"
  ) + 
  geom_text(
    aes(label = after_stat(count)),
    stat = "count",
    vjust = 1.5,
    colour = "white"
  ) +
  theme(
    plot.caption = element_text(hjust = 0)
  ) + 
  scale_x_discrete(
    labels = function(x) str_wrap(x, width = 18)
  )

k3 <- data |>
  filter(k2 == 2) |>
  mutate(
    k33 = factor(
      k33,
      labels = c(
        "Alle 2 tuntia viikossa",
        "2-5 tuntia viikossa",
        "6-10 tuntia viikossa",
        "Yli 10 tuntia viikossa"
      )
    )
  ) |>
  ggplot(data = _, mapping = aes(x = k33)) + 
  geom_bar(stat = "count", fill = "#c20e1a") +
  labs(
    y = "Määrä (n)",
    x = "Sopimuspalokunnat (n = 318)\nOsallistuminen toimintaan"
  ) + 
  geom_text(
    aes(label = after_stat(count)),
    stat = "count",
    vjust = 1.5,
    colour = "white"
  ) +
  theme(
    plot.caption = element_text(hjust = 0)
  ) + 
  scale_x_discrete(
    labels = function(x) str_wrap(x, width = 18)
  )

k4 <- data |>
  filter(k2 == 2 & k34 == 1) |>
  mutate(
    k35 = factor(
      k35,
      labels = c(
        "En ollenkaan",
        "1-60 tuntia kuukaudessa",
        "61-120 tuntia kuukaudessa",
        "Yli 120 tuntia kuukaudessa"
      )
    )
  ) |>
  ggplot(data = _, mapping = aes(x = k35)) + 
  geom_bar(stat = "count", fill = "#c20e1a") +
  labs(
    y = "Määrä (n)",
    x = "Sopimuspalokunnat, hälytysvalmius (n = 99)\nKuukausittainen varallaolo"
  ) + 
  geom_text(
    aes(label = after_stat(count)),
    stat = "count",
    vjust = 1.5,
    colour = "white"
  ) +
  theme(
    plot.caption = element_text(hjust = 0)
  ) + 
  scale_x_discrete(
    labels = function(x) str_wrap(x, width = 18)
  )

k1 + k2 + k3 + k4 + plot_layout(axes = "collect_y")

```

## Organisaatioasema {#sec-taustamuuttujat-organisaatioasema}

```{r}
#| label: fig-taustamuuttujat-asema
#| fig-cap: "Tutkimuksen vastaajat organisaatioaseman mukaan"
#| code-summary: "Kuvion piirtäminen"

data |>
  mutate(
    Organisaatioasema = factor(
      Organisaatioasema,
      labels = c(
        "Johto- tai hallintotaso",
        "Suorittava henkilöstö",
        "Asiantuntijat ja opettajat",
        "Opiskelijat"
      )
    )
  ) |>
  ggplot(data = _, mapping = aes(x = Organisaatioasema)) + 
  geom_bar(stat = "count", fill = "#c20e1a") +
  labs(
    y = "Määrä (n)",
    x = "Organisaatioasema"
  ) + 
  geom_text(
    aes(label = after_stat(count)),
    stat = "count",
    vjust = 1.5,
    colour = "white"
  ) + 
  scale_x_discrete(
    labels = function(x) str_wrap(x, width = 18)
  )
```

## Suorittavan henkilöstön ammattiryhmä {#sec-taustamuuttujat-ammattiryhma}

```{r}
#| label: fig-taustamuuttujat-ammattiryhma
#| fig-cap: "Tutkimuksen vastaajat ammattiryhmän mukaan"
#| code-summary: "Kuvion piirtäminen"

data |>
  filter(Organisaatioasema == 2) |>
  mutate(
    k40 = factor(
      k40,
      levels = c(1, 2, 3, -1),
      labels = c(
        "Pelastaja",
        "Ensihoitaja",
        "Muu",
        "Ei nähnyt kysymystä†"
      )
    )
  ) |>
  ggplot(data = _, mapping = aes(x = k40)) + 
  geom_bar(stat = "count", fill = "#c20e1a") +
  labs(
    y = "Määrä (n)",
    x = "Ammattiryhmä",
    caption = "Vain suorittava henkilöstö (n = 507)*
    † 106 sopimuspalokuntalaista koodattiin suorittavaksi henkilöstöksi,
    mutta he eivät pääseet vastaamaan ammattiryhmäkysymykseen.
    * 67 pelastuslaitosten alinta johtoa koodattiin suorittavaksi henkilöstöksi,
    mutta he eivät pääseet vastaamaan kysymykseen."
  ) + 
  geom_text(
    aes(label = after_stat(count)),
    stat = "count",
    vjust = 1.5,
    colour = "white"
  ) + 
  scale_x_discrete(
    labels = function(x) str_wrap(x, width = 18)
  ) +
  theme(
    plot.caption = element_text(hjust = 0)
  )
```

## Uran pituus {#sec-taustamuuttujat-uranpituus}

```{r}
#| label: fig-taustamuuttujat-uranpituus
#| fig-cap: "Tutkimuksen vastaajat uran pituuden mukaan"
#| code-summary: "Kuvion piirtäminen"

data |>
  mutate(
    k41 = factor(
      k41,
      levels = c(1, 2, 3, 4),
      labels = c(
        "6 vuotta tai alle",
        "6-14 vuotta",
        "14-25 vuotta",
        "25 vuotta tai yli"
      )
    )
  ) |>
  ggplot(data = _, mapping = aes(x = k41)) + 
  geom_bar(stat = "count", fill = "#c20e1a") +
  labs(
    y = "Määrä (n)",
    x = "Uran pituus"
  ) + 
  geom_text(
    aes(label = after_stat(count)),
    stat = "count",
    vjust = 1.5,
    colour = "white"
  ) + 
  scale_x_discrete(
    labels = function(x) str_wrap(x, width = 18)
  ) +
  theme(
    plot.caption = element_text(hjust = 0)
  )
```

## Muutosaikeet {#sec-taustamuuttujat-muutosaikeet}

```{r}
#| label: fig-taustamuuttujat-muutosaikeet
#| fig-cap: "Vastaajien muutosaikeet"
#| code-summary: "Kuvion piirtäminen"

# Data tarvitaan ensin pitkään muotoon. Haetaan kaikki yhdeksän muutosaiemuuttujaa, ja jaetaan ne muuttujanimien mukaan eri ryhmiin ja alaryhmiin.
df_long <- data %>%
  select(k42_1_1:k42_3_3) %>%
  pivot_longer(cols = starts_with("k42"), 
               names_to = "variable", 
               values_to = "value") %>%
  filter(value == 1) %>%
  mutate(group = substr(variable, 1, 5),  # Ryhmät (k43_1, k43_2, k43_3)
         sub_var = substr(variable, 7, 7))  # Alaryhmät (1, 2, 3)

# Rakennetaan kuvio
ggplot(df_long, aes(x = sub_var)) +
  geom_bar(stat = "count", fill = "#c20e1a") +
  facet_wrap(
    ~ group,
    labeller = as_labeller(c(
      k42_1 = "Muuttaa tehtävänkuvaani",
      k42_2 = "Vaihtaa organisaatiotani",
      k42_3 = "Lähteä alalta"
    ))
  ) +
  labs(
    y = "Määrä (n)",
    title = "Onko sinulla ollut viimeisen 12 kuukauden aikana aikeita tai suunnitelmia
    muuttaa tilannettasi seuraavilla tavoilla, tai oletko jo muuttanut tilannettasi?"
  ) + 
  scale_x_discrete(
    labels = c(
      "Olen harkinnut",
      "Olen toteuttamassa",
      "Olen jo tehnyt"
    )
  ) + theme(
    axis.text.x = element_text(
      angle = 30,
      vjust = 0.8,
      hjust = 0.8
    ),
    axis.title.x = element_blank()
  ) + 
  geom_text(
    aes(label = after_stat(count)),
    stat = "count",
    vjust = 1.5,
    colour = "white"
  )

```
