# Taustamuuttujat {#sec-taustamuuttujat}

---
eval: true
---

Tässä osiossa käymme läpi kyselytutkimuksen taustamuuttujat. Tiedot pohjautuvat anonymisoituun datatiedostoon, josta on poistettu epäilyttävät vastaajat. Osion voi toistaa lataamalla Tietoarkistossa oleva datakopio ja suorittamalla [luvun -@sec-datatarkistus] koodit.

```{r}
#| label: taustamuuttujat-00-paketit
#| code-summary: "Osiossa käytetyt paketit"

library(tidyverse)
library(patchwork)

```

```{r}
#| label: taustamuuttujat-01-avaaminen
#| code-summary: "Datan avaaminen"

data <- read.csv2("output/valmisdata.csv", tryLogical = FALSE)

```

## Sukupuoli {#sec-taustamuuttujat-sukupuoli}

```{r}
#| label: fig-taustamuuttujat-sukupuoli
#| fig-cap: "Tutkimuksen vastaajat sukupuolen mukaan"
#| code-summary: "Kuvion piirtäminen"

data |>
  mutate(
    k31 = factor(
      k31,
      labels = c("Nainen", "Mies", "Muu/EHV†")
    )
  ) |>
  ggplot(data = _, mapping = aes(x = k31)) + 
  geom_bar(stat = "count", fill = "#c20e1a") +
  labs(
    y = "Määrä (n)",
    x = "Sukupuoli",
    caption = "† Muunsukupuolinen tai ei halunnut vastata"
  ) + 
  geom_label(
    aes(label = after_stat(count)),
    stat = "count",
    vjust = 1.5,
    colour = "black"
  ) +
  theme(
    plot.caption = element_text(hjust = 0)
  )

```

## Organisaatiokuuluvuus {#sec-taustamuuttujat-organisaatiokuuluvuus}

```{r}
#| label: fig-taustamuuttujat-organisaatio
#| fig-cap: "Tutkimuksen vastaajat organisaatioryhmän mukaan"
#| code-summary: "Kuvion piirtäminen"

data |>
  mutate(
    k2 = factor(
      k2,
      labels = c(
        "Pelastuslaitos tai ensihoito",
        "Sopimuspalokunta tai palokuntayhdistys",
        "Järjestö, pelastusliitto tai koulu")
    )
  ) |>
  ggplot(data = _, mapping = aes(x = k2)) + 
  geom_bar(stat = "count", fill = "#c20e1a") +
  labs(
    y = "Määrä (n)",
    x = "Organisaatioryhmä"
  ) + 
  geom_label(
    aes(label = after_stat(count)),
    stat = "count",
    vjust = 1.5,
    colour = "black"
  ) + 
  scale_x_discrete(
    labels = function(x) str_wrap(x, width = 18)
  )

```

## Työrytmitys {#sec-taustamuuttujat-tyorytmitys}

```{r}
#| label: fig-taustamuuttujat-tyorytmi
#| code-summary: "Kuvion piirtäminen"
#| layout-nrow: 2
#| fig-cap: "Tutkimuksen vastaajat työrytmityksen mukaan"
#| fig-subcap:
#|   - "Pelastuslaitos tai ensihoito"
#|   - "Järjestö, liitto tai koulu"
#|   - "Sopimuspalokunta tai palokuntayhdistys"
#|   - "Hälytysvalmiudessa olevat sopimuspalokuntalaiset"

k1 <- data |>
  filter(k2 == 1) |>
  mutate(
    k32 = factor(
      k32,
      labels = c(
        "24h työvuorot",
        "12h työvuorot",
        "Muu työaika tai vapaalla"
      )
    )
  ) |>
  ggplot(data = _, mapping = aes(x = k32)) + 
  geom_bar(stat = "count", fill = "#c20e1a") +
  labs(
    y = "Määrä (n)",
    x = "Pelastuslaitos ja ensihoito (n = 568)"
  ) + 
  geom_label(
    aes(label = after_stat(count)),
    stat = "count",
    vjust = 1.5,
    colour = "black"
  ) +
  theme(
    plot.caption = element_text(hjust = 0)
  ) + 
  scale_x_discrete(
    labels = function(x) str_wrap(x, width = 18)
  )

k2 <- data |>
  filter(k2 == 3) |>
  mutate(
    k37 = factor(
      k37,
      levels = c(1, 2, 3, 4),
      labels = c(
        "Virasto- tai toimistotyöaika",
        "Opiskelija",
        "Kokonaistyöaika",
        "Työ- tai virkavapaalla, muuten poissa organisaatiosta"
      )
    )
  ) |>
  ggplot(data = _, mapping = aes(x = k37)) + 
  geom_bar(stat = "count", fill = "#c20e1a") +
  labs(
    y = "Määrä (n)",
    x = "Järjestöt, liitot ja koulut (n = 74)"
  ) + 
  geom_label(
    aes(label = after_stat(count)),
    stat = "count",
    vjust = 1.5,
    colour = "black"
  ) +
  theme(
    plot.caption = element_text(hjust = 0)
  ) + 
  scale_x_discrete(
    labels = function(x) str_wrap(x, width = 18)
  )

k3 <- data |>
  filter(k2 == 2) |>
  mutate(
    k33 = factor(
      k33,
      labels = c(
        "Alle 2 tuntia viikossa",
        "2-5 tuntia viikossa",
        "6-10 tuntia viikossa",
        "Yli 10 tuntia viikossa"
      )
    )
  ) |>
  ggplot(data = _, mapping = aes(x = k33)) + 
  geom_bar(stat = "count", fill = "#c20e1a") +
  labs(
    y = "Määrä (n)",
    x = "Sopimuspalokunnat (n = 318)\nOsallistuminen toimintaan"
  ) + 
  geom_label(
    aes(label = after_stat(count)),
    stat = "count",
    vjust = 1.5,
    colour = "black"
  ) +
  theme(
    plot.caption = element_text(hjust = 0)
  ) + 
  scale_x_discrete(
    labels = function(x) str_wrap(x, width = 18)
  )

k4 <- data |>
  filter(k2 == 2 & k34 == 1) |>
  mutate(
    k35 = factor(
      k35,
      labels = c(
        "En ollenkaan",
        "1-60 tuntia kuukaudessa",
        "61-120 tuntia kuukaudessa",
        "Yli 120 tuntia kuukaudessa"
      )
    )
  ) |>
  ggplot(data = _, mapping = aes(x = k35)) + 
  geom_bar(stat = "count", fill = "#c20e1a") +
  labs(
    y = "Määrä (n)",
    x = "Sopimuspalokunnat, hälytysvalmius (n = 99)\nKuukausittainen varallaolo"
  ) + 
  geom_label(
    aes(label = after_stat(count)),
    stat = "count",
    vjust = 1.5,
    colour = "black"
  ) +
  theme(
    plot.caption = element_text(hjust = 0)
  ) + 
  scale_x_discrete(
    labels = function(x) str_wrap(x, width = 18)
  )

k1 + k2 + k3 + k4 + plot_layout(axes = "collect_y")

```

## Organisaatioasema {#sec-taustamuuttujat-organisaatioasema}

```{r}
#| label: fig-taustamuuttujat-asema
#| fig-cap: "Tutkimuksen vastaajat organisaatioaseman mukaan"
#| code-summary: "Kuvion piirtäminen"

data |>
  mutate(
    Organisaatioasema = factor(
      Organisaatioasema,
      labels = c(
        "Johto- tai hallintotaso",
        "Suorittava henkilöstö",
        "Asiantuntijat ja opettajat",
        "Opiskelijat"
      )
    )
  ) |>
  ggplot(data = _, mapping = aes(x = Organisaatioasema)) + 
  geom_bar(stat = "count", fill = "#c20e1a") +
  labs(
    y = "Määrä (n)",
    x = "Organisaatioasema"
  ) + 
  geom_label(
    aes(label = after_stat(count)),
    stat = "count",
    vjust = 1.5,
    colour = "black"
  ) + 
  scale_x_discrete(
    labels = function(x) str_wrap(x, width = 18)
  )

```

## Suorittavan henkilöstön ammattiryhmä {#sec-taustamuuttujat-ammattiryhma}

```{r}
#| label: fig-taustamuuttujat-ammattiryhma
#| fig-cap: "Tutkimuksen vastaajat ammattiryhmän mukaan"
#| code-summary: "Kuvion piirtäminen"

data |>
  filter(Organisaatioasema == 2) |>
  mutate(
    k40 = factor(
      k40,
      levels = c(1, 2, 3, -1),
      labels = c(
        "Pelastaja",
        "Ensihoitaja",
        "Muu",
        "Ei nähnyt kysymystä†"
      )
    )
  ) |>
  ggplot(data = _, mapping = aes(x = k40)) + 
  geom_bar(stat = "count", fill = "#c20e1a") +
  labs(
    y = "Määrä (n)",
    x = "Ammattiryhmä",
    caption = "Vain suorittava henkilöstö (n = 507)\n† 106 sopimuspalokuntalaista sekä 67 pelastuslaitosten alinta johtoa koodattiin suorittavaksi henkilöstöksi,\nmutta he eivät pääseet vastaamaan kysymykseen."
  ) + 
  geom_label(
    aes(label = after_stat(count)),
    stat = "count",
    vjust = 1.5,
    colour = "black"
  ) + 
  scale_x_discrete(
    labels = function(x) str_wrap(x, width = 18)
  ) +
  theme(
    plot.caption = element_text(hjust = 0)
  )

```

## Uran pituus {#sec-taustamuuttujat-uranpituus}

```{r}
#| label: fig-taustamuuttujat-uranpituus
#| fig-cap: "Tutkimuksen vastaajat uran pituuden mukaan"
#| code-summary: "Kuvion piirtäminen"

data |>
  mutate(
    k41 = factor(
      k41,
      levels = c(1, 2, 3, 4),
      labels = c(
        "6 vuotta tai alle",
        "6-14 vuotta",
        "14-25 vuotta",
        "25 vuotta tai yli"
      )
    )
  ) |>
  ggplot(data = _, mapping = aes(x = k41)) + 
  geom_bar(stat = "count", fill = "#c20e1a") +
  labs(
    y = "Määrä (n)",
    x = "Uran pituus"
  ) + 
  geom_label(
    aes(label = after_stat(count)),
    stat = "count",
    vjust = 1.5,
    colour = "black"
  ) + 
  scale_x_discrete(
    labels = function(x) str_wrap(x, width = 18)
  ) +
  theme(
    plot.caption = element_text(hjust = 0)
  )

```

## Muutosaikeet {#sec-taustamuuttujat-muutosaikeet}

```{r}
#| label: fig-taustamuuttujat-muutosaikeet
#| fig-cap: "Vastaajien muutosaikeet"
#| code-summary: "Kuvion piirtäminen"

# Data tarvitaan ensin pitkään muotoon. Haetaan kaikki yhdeksän muutosaiemuuttujaa, ja jaetaan ne muuttujanimien mukaan eri ryhmiin ja alaryhmiin.
df_long <- data %>%
  select(k42_1_1:k42_3_3) %>%
  pivot_longer(cols = starts_with("k42"), 
               names_to = "variable", 
               values_to = "value") %>%
  filter(value == 1) %>%
  mutate(group = substr(variable, 1, 5),  # Ryhmät (k43_1, k43_2, k43_3)
         sub_var = substr(variable, 7, 7))  # Alaryhmät (1, 2, 3)

# Rakennetaan kuvio
ggplot(df_long, aes(x = sub_var)) +
  geom_bar(stat = "count", fill = "#c20e1a") +
  facet_wrap(
    ~ group,
    labeller = as_labeller(c(
      k42_1 = "Muuttaa tehtävänkuvaani",
      k42_2 = "Vaihtaa organisaatiotani",
      k42_3 = "Lähteä alalta"
    ))
  ) +
  labs(
    y = "Määrä (n)"
  ) + 
  scale_x_discrete(
    labels = c(
      "Olen harkinnut",
      "Olen toteuttamassa",
      "Olen jo tehnyt"
    )
  ) + theme(
    axis.text.x = element_text(
      angle = 30,
      vjust = 0.8,
      hjust = 0.8
    ),
    axis.title.x = element_blank()
  ) + 
  geom_label(
    aes(label = after_stat(count)),
    stat = "count",
    vjust = 1.5,
    colour = "black"
  )

```

## Muutosaikeiden syyt {#sec-taustamuuttujat-muutosaiesyyt}

```{r}
#| label: fig-taustamuuttujat-muutosaiesyyt
#| fig-cap: "Annetut syyt muutosaikeille"
#| code-summary: "Kuvion piirtäminen"

### Järjestyksen rakentaminen
nimet <- sapply(c(
    "Epäasiallinen tai väkivaltainen kohtelu",
    "Heikko johtaminen",
    "Heikot työehdot",
    "Henkilökohtaiset syyt",
    "Jatkuvuuden epävarmuus",
    "Liikaa vaatimuksia",
    "Ongelmat työnteossa",
    "Ongelmat työyhteisössä",
    "Organisaation rakenneongelmat",
    "Osaamisen kehittäminen",
    "Puutteet arvostuksessa tai tuessa",
    "Puutteet etenemismahdollisuuksissa",
    "Puutteet motivaatiossa",
    "Resurssipula",
    "Työkuormitus",
    "Työnkuvan muutos",
    "Urakehitys",
    "Vuorotyö"
  ), str_wrap, width = 38, USE.NAMES = FALSE
)

syyt.kaikki <- data |>
  filter(!is.na(k43_1)) |>
  select(k43_1:k43_18) |>
  pivot_longer(
    cols = k43_1:k43_18,
    names_to = "variable",
    values_to = "value"
  ) |>
  group_by(variable, value) |>
  summarise(count = n()) |>
  mutate(prop = count/sum(count))

jarjestys.syyt <- syyt.kaikki |> pull(variable)

vanhat_nimet <- data |>
  select(k43_1:k43_18) |>
  colnames()

nimet <- setNames(
  as.list(nimet),
  vanhat_nimet
)[jarjestys.syyt]

syyt.jarj <- syyt.kaikki |>
  filter(value == 1) |>
  arrange(desc(prop)) |>
  mutate(
    variable = map_chr(
      variable,
      ~ nimet[[.x]]
    ),
    value = factor(
      value,
      labels = "Kyllä"
    )
  ) |>
  filter(!is.na(value))

### Kuvio
syyt.jarj |>
  ggplot(aes(
    x = prop,
    y = reorder(variable, prop),
    fill = value
  )) +
  geom_bar(stat = "identity") +
  scale_x_continuous(labels = scales::label_percent(
    suffix = " %",
    decimal.mark = ","
  )) +
  scale_fill_manual(
    values = "#C20E1A"
  ) +
  labs(
    x = "Suhde muutosaikeiden ilmoittaneista vastaajista (%)",
    fill = "Vastaukset"
  ) +
  theme(axis.title.y = element_blank(), legend.position = "none") +
  geom_label(
    aes(
      label = scales::percent(prop, accuracy = 0.1, decimal.mark = ",")
    ),
    position = position_stack(vjust = 0.5),
    show.legend = FALSE,
    fill = "#ffffff"
  )

```
