# Toimintaohjelmaan kohdistuvien asenteiden faktorianalyysi {#sec-tayvasenteet_validointi}

---
eval: true
---

Tässä osiossa tarkistamme toimintaohjelmaan kohdistuvien asenteiden faktorirakenteen.

```{r}
#| label: tayvasenteet_validointi-00-paketit

library(HH) # VIF-arvon laskeminen
library(EFAtools) # Datasopivuuden tarkastusfunktiot
library(lavaan) # EFA- ja CFA-mallien asettaminen
library(semTools) # Mallien vertailufunktio
library(tidyverse)

```

```{r}
#| label: tayvasenteet_validointi-01-avaaminen

data <- read.csv2("output/anonymisoitudata.csv", tryLogical = FALSE)

```

## Muuttujien valitseminen malliin

Valitsimme kaikki 12 pelastustoimen tasa-arvon ja yhdenvertaisuuden toimintaohjelman tehokkuuden arvioinnin muuttujat mukaan analyysiin:

-   `k29_1`: Tasa-arvo- tai yhdenvertaisuussuunnitelma
-   `k29_2`: Toimintaohjeet epäasialliseen käytökseen, häirintään tai seksuaaliseen häirintään reagointiin
-   `k29_3`: Henkilöstön turvallisuusselvitykset
-   `k29_4`: Ohjeet alaikäisten koskemattomuuden turvaamiselle
-   `k29_5`: Nuorten kanssa toimivien rikostaustojen tarkastaminen
-   `k29_6`: Ohjeet ahdistelutilanteen käsittelyyn
-   `k29_7`: Ohjeet uhka- ja väkivaltatilanteen käsittelyyn
-   `k29_8`: Ilmoitusjärjestelmä epäasiallisen kohtelun raportoimiseksi
-   `k29_9`: Koulutus uhka- ja väkivaltatilanteiden kohtaamiseen
-   `k29_10`: Koulutus epäasiallisen kohtelun tunnistamiseen
-   `k29_11`: Keskustelutilaisuuksia tasa-arvo- ja yhdenvertaisuusaiheista
-   `k29_12`: Henkilöstön infotilaisuudet organisaation yhdenvertaisuustilanteesta

## Datasopivuuden tarkastus

```{r}
#| label: tayvasenteet_validointi-02-efasopivuustestit
#| code-summary: "EFA-mallin sopivuustestit"

# Mahalanobiksen etäisyys ja merkitsevyys
data$mahalanobis <- mahalanobis(
  x = data |> select(k29_1:k29_12),
  center = data |> select(k29_1:k29_12) |> colMeans(na.rm = TRUE),
  cov = data |> select(k29_1:k29_12) |> cov(use = "pairwise.complete.obs", method = "pearson")
)
data$mahalanobis.p <- data |>
  select(mahalanobis) |>
  unlist() |>
  as.double() |>
  pchisq(
    df = data |> select(k29_1:k29_12) |> ncol() - 1
  )

# Kerätään kaikki tulokset yhteen listaan
tulokset.efa.sopivuus <- list()

# Mahalanobiksen pohjalta poistettavat vastaajat
tulokset.efa.sopivuus$poisto_n <- data |>
  filter(mahalanobis.p < .001) |>
  summarise(n()) |>
  as.numeric()

# Bartlettin testi
tulokset.efa.sopivuus$bart <- data |>
  select(k29_1:k29_12) |>
  BARTLETT()

# KMO-suure
tulokset.efa.sopivuus$kmosuure <- data |>
  select(k29_1:k29_12) |>
  KMO()

# Korrelaatiomatriisin determinantti
tulokset.efa.sopivuus$determinantti <- data |>
  select(k29_1:k29_12) |>
  cor(method = "pearson", use = "pairwise.complete.obs") |>
  det()

# VIF-arvot
tulokset.efa.sopivuus$vif <- data |>
  select(k29_1:k29_12) |>
  vif()

# Hullin menetelmä
tulokset.efa.sopivuus$hull <- data |>
  select(k29_1:k29_12) |>
  HULL(
    method = "ML",
    eigentype = "SMC",
    decision_rule = "percentile"
  )

```

Mahalanobiksen etäisyyden merkitsevyystestaus (p \< .001) osoittaa, että yhteensä `r tulokset.efa.sopivuus$poisto_n` vastaajaa pitäisi poistaa mallista.

KMO-suureen koko on `r tulokset.efa.sopivuus$kmosuure$KMO`.

Bartlettin testi on merkitsevä ($\chi^2 = `r tulokset.efa.sopivuus$bart$chisq`, \text{df} = `r tulokset.efa.sopivuus$bart$df`, p = `r tulokset.efa.sopivuus$bart$p_value`$).

Korrelaatiomatriisin determinantti on `r tulokset.efa.sopivuus$determinantti`.

Kaikki VIF-arvot ovat alle 10. Suurin VIF-arvo on $\text{VIF} = 4.8$ (`k29_11`).

Hullin menetelmän tulokset riippuvat käytetystä sopivuusindeksistä. CAF-indeksi ehdottaa `r tulokset.efa.sopivuus$hull$n_fac_CAF` faktoria, CFI ehdottaa `r tulokset.efa.sopivuus$hull$n_fac_CFI` faktoria ja RMSEA ehdottaa `r tulokset.efa.sopivuus$hull$n_fac_RMSEA` faktoria.

## EFA-mallien asettaminen

Kokeilimme kahta mallia: Yhden faktorin mallia (A) ja neljän faktorin mallia (B). Jätimme analyysista pois kaikki Mahalanobiksen etäisyyden rajan rikkoneet vastaajat.

```{r}
#| label: tayvasenteet_validointi-03-datavalinta
#| code-summary: "Mahalanobiksen etäisyyden rikkoneiden vastaajien poisjättäminen"

data.valitut <- data |>
  filter(mahalanobis.p > .001 | is.na(mahalanobis.p))

```

::: {.panel-tabset}

### Malli A

```{r}
#| label: tayvasenteet_validointi-04-efamalli1
#| code-summary: "EFA-malli A"

efa.malli.A <- data.valitut |>
  select(k29_1:k29_12) |>
  efa(
    nfactors = 1,
    rotation = "oblimin",
    estimator = "ML",
    missing = "fiml"
  )

yhteenveto.efa.A <- summary(
  efa.malli.A,
  fit.measures = TRUE,
  ci = TRUE,
  efa = TRUE,
  cutoff = 0
)

yhteenveto.efa.A

```

### Malli B

```{r}
#| label: tayvasenteet_validointi-05-efamalli2
#| code-summary: "EFA-malli B"

efa.malli.B <- data.valitut |>
  select(k29_1:k29_12) |>
  efa(
    nfactors = 4,
    rotation = "oblimin",
    estimator = "ML",
    missing = "fiml"
  )

yhteenveto.efa.B <- summary(
  efa.malli.B,
  fit.measures = TRUE,
  ci = TRUE,
  efa = TRUE,
  cutoff = 0
)

yhteenveto.efa.B

```

:::

Molemmat mallit sopivat huonosti. Malli A:n sopivuusarvot ovat: $\text{RMSEA} = 0.213, \text{CFI} = .758$. Malli B:n sopivuusarvot ovat: $\text{RMSEA} = 0.141, \text{CFI} = .980$. AIC- ja BIC-arvot paranevat jonkin verran Malli B:ssä, mutta eivät suuresti.

Malli A kattaa yhteensä 56,4 prosenttia varianssista. Malli B kattaa 74,7 prosenttia varianssista.

Malli A:ssa kaikki muuttujat lataavat merkitsevästi positiivisesti faktoriin. Lataukset ovat suhteellisen samankokoisia ($0.637-0.888$).

Malli B:ssä kaikki muuttujat paitsi `k29_2` lataavat merkitsevästi vähintään yhteen faktoriin. Lataukset ovat kuitenkin erisuuntaisia:

-  Muuttuja `k29_1` lataa positiivisesti faktoreihin `f1`, `f2` ja `f4`, joista suurin lataus on viimeisellä faktorilla.
-  Muuttuja `k29_3` lataa positiivisesti faktoriin `f2`, eikä lataa muihin faktoreihin merkitsevästi.
-  Muuttuja `k29_4` lataa positiivisesti faktoreihin `f1` ja `f2`.
-  Muuttuja `k29_5` lataa positiivisesti faktoriin `f2` ja negatiivisesti faktoriin `f1`
-  Muuttujat `k29_6` sekä `k29_9` lataavat positiivisesti faktoriin `f3`, eivätkä lataa muihin faktoreihin merkitsevästi.
-  Muuttuja `k29_7` lataa positiivisesti faktoriin `f3` ja negatiivisesti faktoriin `f4`.
-  Muuttujat `k29_8` sekä `k29_10` lataavat positiivisesti faktoreihin `f3` ja `f4`.
-  Muuttuja `k29_11` lataa positiivisesti faktoriin `f4`, eikä lataa muihin faktoreihin merkitsevästi.
-  Muuttuja `k29_12` lataa positiivisesti faktoreihin `f2` ja `f4`.

Faktorit `f2-f4` edustavat suhteellisen suuria varianssiosuuksia ($18.3-30.8 \%$). Faktori `f1` edustaa pienempää $5.1 \%$ varianssista.

Kaikki faktorit korreloivat positiivisesti toistensa kanssa, mutta faktorin `f1` korrelaatiot eivät ole merkitseviä 1 prosentin tasolla.

Faktori `f1` näyttäisi olevan tilastollinen artefakti: faktorille ei löydy selkeää tulkintaa, siihen lataa vain harva muuttuja, ja se kattaa vain pienen osan kaikesta vaihtelusta.

Faktori `f2` näyttäisi liittyvän turvallisen henkilöstön valintoihin. Siihen lataa suuresti turvallisuusselvitykset, alaikäisten koskettomattomuuden turvaaminen sekä rikostaustojen tarkistaminen.

Faktori `f3` näyttäisi liittyvän organisaatiotukeen epäasiallisen ja väkivaltaisen kohtelun kokemuksissa. Siihen lataa suuresti erilaiset toiminta- ja jatkotoimiohjeet kohtelutilanteissa sekä kohtelun raportointijärjestelmät.

Faktori `f4` näytäisi liittyvän tasa-arvoon ja yhdenvertaisuuteen tähtääviin toimenpiteisiin. Siihen lataa selkeimmin keskustelu- ja infotilaisuudet yhdenvertaisuuteen liittyen, mutta myös pienemmissä määrin koulutus sekä ilmoitusjärjestelmät.

## CFA-mallien asettamista

Aloitimme asettamalla kaksi CFA-mallia, peilaten tuloksia EFA-malleista A ja B.

```{r}
cfa.malli.A <-  '
              # latentit muuttujat
              f1 =~ k29_1 + k29_3 + k29_4 + k29_5 + k29_6 + k29_7 + k29_8 + k29_9 + k29_10 + k29_11 + k29_12
              '
malli.A <- cfa(
  model = cfa.malli.A,
  data = data.valitut |> select(k29_1, k29_3:k29_12),
  estimator = "MLR",
  missing = "fiml"
)

summary(malli.A, fit.measures = TRUE, standardized = TRUE, ci = TRUE)
```

Malli A sopii hyvin huonosti aineistoon. Robusti RMSEA on $0.224$ ja robusti CFI on $0.748$, mitkä ovat molemmat reilusti yleisesti hyväksyttävien raja-arvojen ulkopuolella. Robusti SRMR on hieman parempi $0.086$, joskin sekin raja-arvon ulkopuolella.

```{r}
cfa.malli.B <-  '
              # latentit muuttujat
              f1 =~ k29_3 + k29_4 + k29_5
              f2 =~ k29_6 + k29_7 + k29_8 + k29_9 + k29_10
              f3 =~ k29_1 + k29_10 + k29_11 + k29_12
              
              # faktorikorrelaatiot
              f1 ~~ f2
              f2 ~~ f3
              f1 ~~ f3
              '
malli.B <- cfa(
  model = cfa.malli.B,
  data = data.valitut |> select(k29_1, k29_3:k29_12),
  estimator = "MLR",
  missing = "fiml"
)

summary(malli.B, fit.measures = TRUE, standardized = TRUE, ci = TRUE)

```

Malli B sopii jossain määrin aineistoon. Robusti RMSEA on $0.104$, mikä on raja-arvon ulkopuolella. Robusti CFI on $0.950$, mikä on juuri raja-arvolla. Robusti SRMR on $.044$, mikä on hyväksyttävissä rajoissa.

```{r}
vrt <- compareFit(
  malli.B,
  malli.A,
  nested = FALSE,
  moreIndices = TRUE
)

summary(vrt)
```

Mallien vertailu osoittaa selkeästi, että Malli B sopii aineistoon paremmin kaikilla mittareilla.

```{r}
modificationIndices(malli.B) |>
  arrange(desc(mi)) |>
  filter(op == "=~")
```

Malli B:ssä suurimmat indeksimuutokset koskevat muuttujaa `k29_1`. Sen vapauttaminen kaikille faktoreille aiheuttaisi $50.7$ (`f1`) ja $30.5$ (`f2`) laskun khii neliö -indeksissä. Odotetut faktorilatausarvot pieniä ovat $\text{F1} = .247, \text{F2} = .212$.

```{r}
modificationIndices(malli.B) |>
  arrange(desc(mi)) |>
  filter(op == "~~")
```

Virhekorrelaatioiden modifikaatioindeksit osoittavat kuitenkin suurempia ongelmia. Suurimmat modifikaatioindeksit löytyvät pääsääntöisesti faktorin `f2` muuttujilta `k29_6`, `k29_7`, `k29_9` ja `k29_10`. Varsinkin muuttujien `k29_9` ja `k29_10` virheen vapauttaminen antaisi odotetusti jopa korrelaation `0.922`, eli erittäin suuren korrelaation.

Onkin huomattava, että muuttuja `k29_8` *ei* nouse suurimpien modifikaatioindeksien ryhmään. Tämä voisi osoittaa, että muuttuja käytännössä kaappaa faktorivarianssin, jolloin muut muuttujat eivät pääse lataamaan vapaasti faktoriin `f2`.

Kokeilimme siksi mallia, jossa jätimme pois muuttujan `k29_8` kokonaan (Malli C).

```{r}
cfa.malli.C <-  '
              # latentit muuttujat
              f1 =~ k29_3 + k29_4 + k29_5
              f2 =~ k29_6 + k29_7 + k29_9 + k29_10
              f3 =~ k29_1 + k29_10 + k29_11 + k29_12
              
              # faktorikorrelaatiot
              f1 ~~ f2
              f2 ~~ f3
              f1 ~~ f3
              '
malli.C <- cfa(
  model = cfa.malli.C,
  data = data.valitut |> select(k29_1, k29_3:k29_7, k29_9:k29_12),
  estimator = "MLR",
  missing = "fiml"
)

summary(malli.C, fit.measures = TRUE, standardized = TRUE, ci = TRUE)
```

Mallin sopivuusarvot eivät muutu juuri ollenkaan. Robusti RMSEA on nyt lievästi heikompi $0.111$, CFI on vielä $0.950$ ja SRMR on hivenen heikompi $0.045$. Toisin sanoen, malli ei näytä parantuvan jättämällä muuttujan `k29_8` pois analyysista.

```{r}
modificationIndices(malli.C) |>
  arrange(desc(mi)) |>
  filter(op == "~~")
```

Kokeilimme palauttaa muuttujan `k29_8` malliin ja vapauttamaan virhekorrelaatiot muuttujapareille `k29_6-k29_9`, `k29_9-k29_10` sekä `k29_7-k29_10` (Malli D).

```{r}
cfa.malli.D <-  '
              # latentit muuttujat
              f1 =~ k29_3 + k29_4 + k29_5
              f2 =~ k29_6 + k29_7 + k29_8 + k29_9 + k29_10
              f3 =~ k29_1 + k29_10 + k29_11 + k29_12
              
              # faktorikorrelaatiot
              f1 ~~ f2
              f2 ~~ f3
              f1 ~~ f3
              
              # virhekorrelaatiot
              k29_6 ~~ k29_9
              k29_9 ~~ k29_10
              k29_7 ~~ k29_10
              '
malli.D <- cfa(
  model = cfa.malli.D,
  data = data.valitut |> select(k29_1, k29_3:k29_12),
  estimator = "MLR",
  missing = "fiml"
)

summary(malli.D, fit.measures = TRUE, standardized = TRUE, ci = TRUE)
```

Malli D sopii mallia B lievästi paremmin. Robusti RMSEA on nyt parantunut tasolle $0.082$, CFI on parantunut tasolle $0.972$ ja SRMR on kuta kuinkin samalla tasolla, $0.042$. Malli ei kuitenkaan vieläkään sovi kaikkien raja-arvojen sisällä.

Totesimme tässä vaiheessa, ettemme pysty asettamaan raja-arvojen mukaista mallia, ja hylkäsimme kaikki mallit.

## Yhteenveto

Emme pystyneet asettamaan mallia, joka sopisi yleisesti hyväksyttyjen raja-arvojen puitteissa kaikilla indekseillä. Parhaiten sopiva malli on Malli D: kolmen faktorin malli, jossa kolme virhekorrelaatiota on vapautettu muuttujien `k29_6` (Ohjeet ahdistelutilanteiden käsittelyyn), `k29_7` (Ohjeet uhka- ja väkivaltatilanteen käsittelyyn), `k29_9` (Koulutus väkivaltatilanteiden kohtaamiselle) ja `k29_10` (Koulutus kohtelun tunnistamiselle) välillä.

Mallin epäsopivuudelle voi olla useita eri selityksiä. On mahdollista, että sovitamme väärää mallia aineistoon, ja että asenteet riippuvat todellisuudessa muista syistä. On myös mahdollista, että otantamme ei pysty tunnistamaan mallia vääristymien takia, tai että meiltä puuttuu jotain muuttujia, jotka paremmin kuvailisivat latentteja asennefaktoreita. Aineistossa voi myös olla vastaajia, joiden vastauskonfiguraatiot aiheuttavat joko vääriä positiiveja tai negatiiveja.


