# Koetun kohtelun vaikutukset {#sec-vaikutukset}

---
eval: true
---

Tässä osiossa käsitellään omakohtaisesti koetun kohtelun vaikutuksia:

-   Vaikutusten vakavuus (`k21_1:k21_3`)
-   Vaikutusten pitkäkestoisuus (`k22_1:k22_3`)
-   Jatkuvatko vaikutukset yhä? (`k22_1_1:k22_3_1`)
-   Vastaajan reagointi kohteluun (`k23_1:k23_11`)
-   Työuupumus (`k27_1:k27_4`)

Tiedot pohjautuvat anonymisoituun datatiedostoon, josta on poistettu epäilyttävät vastaajat. Osion voi toistaa lataamalla Tietoarkistossa oleva datakopio ja ensin suorittamalla [luvun -@sec-datatarkistus] koodit.

```{r}
#| label: vaikutukset-00-paketit
#| code-summary: "Osiossa käytetyt paketit"

library(tidyverse)

```

```{r}
#| label: vaikutukset-01-avaaminen
#| code-summary: "Datan avaaminen"

data <- read.csv2("output/valmisdata.csv", tryLogical = FALSE)

```

## Vaikutusten vakavuus {#sec-vaikutukset-vakavuus}

```{r}
#| label: fig-vaikutukset-vakavuus
#| fig-cap: "Omakohtaisesti koetun kohtelun vaikutusten vakavuus"
#| code-summary: "Kuvion piirtäminen"

data |>
  select(k21_1:k21_3) |>
  filter(!(k21_1 == -1)) |>
  pivot_longer(
    cols = k21_1:k21_3,
    names_to = "variable",
    values_to = "value"
  ) |>
  group_by(variable, value) |>
  summarise(count = n()) |>
  mutate(
    prop = count/sum(count),
    value_label = factor(
      value,
      levels = c(1:4),
      labels = c(
        "Ei vaikutusta",
        "Lievät",
        "Kohtalaiset",
        "Vakavat"
      )
    )
  ) |>
  ggplot(aes(
    y = variable,
    x = prop,
    fill = value_label
  )) +
  geom_bar(stat = "identity") +
  geom_label(
    aes(label = scales::percent(prop, accuracy = 0.1)),
    position = position_stack(vjust = 0.5),
    vjust = c(
      # Lue alhaalta ylös, oikealta vasemmalle
      # 0.5 = Keskitetty
      # -0.75 = Yllä (huom. käänteinen)
      # 1.75 = Alla (huom. käänteinen)
      0.5, -0.75, 0.5, 1.75, 
      0.5, 0.5, 0.5, 1.75, -0.75,
      0.5, 0.5, 0.5, 1.75, -0.75
    ),
    show.legend = FALSE # Poistaa "a"-kirjaimen selityksestä
  ) +
  scale_x_continuous(labels = scales::label_percent(
    suffix = " %",
    decimal.mark = ","
  )) +
  scale_y_discrete(
    labels = sapply(c(
      "Fyysiset vaikutukset",
      "Psyykkiset vaikutukset",
      "Ammatilliset vaikutukset"
    ), str_wrap, width = 18, USE.NAMES = FALSE)
  ) +
  labs(
    x = "Suhde omakohtaisesti kohtelun kohdanneista vastaajista (%)",
    fill = "Vastaukset"
  ) +
  theme(axis.title.y = element_blank())

```

## Vaikutusten pitkäkestoisuus {#sec-vaikutukset-pitkakestoisuus}

```{r}
#| label: fig-vaikutukset-pitkakestoisuus
#| fig-cap: "Omakohtaisesti koetun kohtelun vaikutusten kesto"
#| code-summary: "Kuvion piirtäminen"

### Käytetty data
# Fyysiset
data_fyys <- data |> filter(!is.na(k21_1) & between(k21_1, 2, 4)) |>
  select(k22_1) |>
  pivot_longer(
    cols = k22_1,
    names_to = "variable",
    values_to = "value"
  ) |>
  group_by(variable, value) |>
  summarise(count = n()) |>
  mutate(prop = count/sum(count))

# Psyykkiset
data_psyy <- data |> filter(!is.na(k21_2) & between(k21_2, 2, 4)) |>
  select(k22_2) |>
  pivot_longer(
    cols = k22_2,
    names_to = "variable",
    values_to = "value"
  ) |>
  group_by(variable, value) |>
  summarise(count = n()) |>
  mutate(prop = count/sum(count))

# Ammatilliset
data_amma <- data |> filter(!is.na(k21_3) & between(k21_3, 2, 4)) |>
  select(k22_3) |>
  pivot_longer(
    cols = k22_3,
    names_to = "variable",
    values_to = "value"
  ) |>
  group_by(variable, value) |>
  summarise(count = n()) |>
  mutate(prop = count/sum(count))

# Kaikki yhdessä
data_vaikutukset <- rbind(data_fyys, data_psyy, data_amma) |>
  mutate(
    value_label = factor(
      value,
      labels = c(
        "Päivän verran",
        "Viikon verran",
        "Kuukauden verran",
        "Useamman\nkuukauden verran"
      )
    )
  )
n_vaikutukset <- c(
  data_vaikutukset |> filter(variable == "k22_1") |> pull(count) |> sum(),
  data_vaikutukset |> filter(variable == "k22_2") |> pull(count) |> sum(),
  data_vaikutukset |> filter(variable == "k22_3") |> pull(count) |> sum()
)

# Kuvio
data_vaikutukset |> ggplot(
  aes(
    y = variable,
    x = prop,
    fill = value_label
  )) +
  geom_bar(stat = "identity") +
  scale_x_continuous(labels = scales::label_percent(
    suffix = " %",
    decimal.mark = ","
  )) +
  scale_y_discrete(
    labels = c(
      paste0("Fyysiset\nvaikutukset", "\n", "n = ", n_vaikutukset[[1]]),
      paste0("Psyykkiset\nvaikutukset", "\n", "n = ", n_vaikutukset[[2]]),
      paste0("Ammatilliset\nvaikutukset", "\n", "n = ", n_vaikutukset[[3]])
    )
  ) +
  labs(
    x = "Suhde vaikutuksen kokeneista vastaajista (%)",
    fill = "Vastaukset"
  ) +
  theme(axis.title.y = element_blank()) +
  geom_label(
    aes(label = scales::percent(prop, accuracy = 0.1)),
    position = position_stack(vjust = 0.5),
    vjust = c(
      # Lue alhaalta ylös, oikealta vasemmalle
      # 0.5 = Keskitetty
      # -0.75 = Yllä (huom. käänteinen)
      0.5, 0.5, 0.5, -0.75, 0.5,
      0.5, 0.5, 0.5, 0.5, 0.5,
      0.5, 0.5, -0.75, 0.5, 0.5
    ),
    show.legend = FALSE # Poistaa "a"-kirjaimen selityksestä
  )
  


```

## Vaikutukset jatkuvat yhä {#sec-vaikutukset-jatkuvat}

```{r}
#| label: fig-vaikutukset-jatkuvat
#| fig-cap: "Omakohtaisesti koetun kohtelun vaikutukset jatkuvat yhä"
#| code-summary: "Kuvion piirtäminen"

### Käytetty data
# Fyysiset
data_fyys <- data |> filter(!is.na(k21_1) & between(k21_1, 2, 4)) |>
  select(k22_1_1) |>
  pivot_longer(
    cols = k22_1_1,
    names_to = "variable",
    values_to = "value"
  ) |>
  group_by(variable, value) |>
  summarise(count = n()) |>
  mutate(prop = count/sum(count))

# Psyykkiset
data_psyy <- data |> filter(!is.na(k21_2) & between(k21_2, 2, 4)) |>
  select(k22_2_1) |>
  pivot_longer(
    cols = k22_2_1,
    names_to = "variable",
    values_to = "value"
  ) |>
  group_by(variable, value) |>
  summarise(count = n()) |>
  mutate(prop = count/sum(count))

# Ammatilliset
data_amma <- data |> filter(!is.na(k21_3) & between(k21_3, 2, 4)) |>
  select(k22_3_1) |>
  pivot_longer(
    cols = k22_3_1,
    names_to = "variable",
    values_to = "value"
  ) |>
  group_by(variable, value) |>
  summarise(count = n()) |>
  mutate(prop = count/sum(count))

# Kaikki yhdessä
data_vaikutukset <- rbind(data_fyys, data_psyy, data_amma) |>
  mutate(
    value_label = factor(
      value,
      levels = 1,
      labels = "Kyllä"
    )
  )
n_vaikutukset <- c(
  data_vaikutukset |> filter(variable == "k22_1_1") |> pull(count) |> sum(),
  data_vaikutukset |> filter(variable == "k22_2_1") |> pull(count) |> sum(),
  data_vaikutukset |> filter(variable == "k22_3_1") |> pull(count) |> sum()
)

# Kuvio
data_vaikutukset |> ggplot(
  aes(
    y = variable,
    x = prop,
    fill = value_label
  )) +
  geom_bar(stat = "identity") +
  scale_x_continuous(labels = scales::label_percent(
    suffix = " %",
    decimal.mark = ","
  )) +
  scale_y_discrete(
    labels = c(
      paste0("Fyysiset\nvaikutukset", "\n", "n = ", n_vaikutukset[[1]]),
      paste0("Psyykkiset\nvaikutukset", "\n", "n = ", n_vaikutukset[[2]]),
      paste0("Ammatilliset\nvaikutukset", "\n", "n = ", n_vaikutukset[[3]])
    )
  ) +
  labs(
    x = "Suhde vaikutuksen kokeneista vastaajista (%)",
    fill = "Vastaukset"
  ) +
  theme(axis.title.y = element_blank()) +
  geom_label(
    aes(label = scales::percent(prop, accuracy = 0.1)),
    position = position_stack(vjust = 0.5),
    vjust = rep(0.5, 6),
    show.legend = FALSE # Poistaa "a"-kirjaimen selityksestä
  )

```

## Vastaajan reaktiot kohteluun {#sec-vaikutukset-reaktiot}

```{r}
#| label: fig-vaikutukset-reaktiot
#| fig-cap: "Reaktiot omakohtaisesti koettuun kohteluun"
#| code-summary: "Kuvion piirtäminen"

### Järjestyksen rakentaminen
nimet <- sapply(c(
    "Ilmoitin kohtelusta esihenkilölleni",
    "Hain lääketieteellistä hoitoa",
    "Hain psykososiaalista hoitoa",
    "Hain oikeudellista apua",
    "Tein ilmoituksen organisaation käyttämässä järjestelmässä",
    "Hälytin turvallisuusviranomaiset",
    "Muutin suojavarustekäytäntöjäni",
    "Kerroin kollegoilleni kohtelusta",
    "Jäin pois toiminnasta, jätin menemättä tehtäviin",
    "Ilmoitin asiasta luottamushenkilölle tai työsuojeluun",
    "Ilmoitin asiasta johtohenkilölle, ohittaen esihenkilöni"
  ), str_wrap, width = 38, USE.NAMES = FALSE
)

reaktiot.kaikki <- data |>
  filter(!(k22_1 == -1)) |>
  select(k23_1:k23_11) |>
  pivot_longer(
    cols = k23_1:k23_11,
    names_to = "variable",
    values_to = "value"
  ) |>
  group_by(variable, value) |>
  summarise(count = n()) |>
  mutate(prop = count/sum(count))

jarjestys.reaktiot <- reaktiot.kaikki |> pull(variable)

vanhat_nimet <- data |>
  select(k23_1:k23_11) |>
  colnames()

nimet <- setNames(
  as.list(nimet),
  vanhat_nimet
)[jarjestys.reaktiot]

reaktiot.jarj <- reaktiot.kaikki |>
  arrange(desc(prop)) |>
  mutate(
    variable = map_chr(
      variable,
      ~ nimet[[.x]]
    ),
    value = factor(
      value,
      labels = "Kyllä"
    )
  ) |>
  filter(!is.na(value))

### Kuvio
reaktiot.jarj |>
  ggplot(aes(
    x = prop,
    y = reorder(variable, prop),
    fill = value
  )) +
  geom_bar(stat = "identity") +
  scale_x_continuous(labels = scales::label_percent(
    suffix = " %",
    decimal.mark = ","
  )) +
  labs(
    x = "Suhde omakohtaisen kohtelun kohdanneista vastaajista (%)",
    fill = "Vastaukset"
  ) +
  theme(axis.title.y = element_blank(), legend.position = "none") +
  geom_label(
    aes(
      label = scales::percent(prop, accuracy = 0.1, decimal.mark = ",")
    ),
    position = position_stack(vjust = 0.5),
    show.legend = FALSE,
    fill = "#ffffff"
  )
```

## Työuupumus {#sec-vaikutukset-tyouupumus}

```{r}
#| label: fig-vaikutukset-tyouupumus
#| fig-cap: "Työuupumuksen arvio (BAT 4-työkalu)"
#| code-summary: "Kuvion piirtäminen"

data |>
  select(k27_1:k27_4) |>
  pivot_longer(
    cols = k27_1:k27_4,
    names_to = "variable",
    values_to = "value"
  ) |>
  group_by(variable, value) |>
  summarise(count = n()) |>
  mutate(
    prop = count/sum(count),
    value_label = factor(
      value,
      labels = c("Ei koskaan", "Harvoin", "Joskus", "Usein", "Aina")
    )
  ) |>
  ggplot(aes(
    y = variable,
    x = prop,
    fill = value_label
  )) +
  geom_bar(stat = "identity") +
  scale_x_continuous(labels = scales::label_percent(
    suffix = " %",
    decimal.mark = ","
  )) +
  scale_y_discrete(
    labels = sapply(c(
      "Tunnen itseni henkisesti uupuneeksi työssäni",
      "En ole kiinnostunut enkä innostunut työstäni",
      "Minun on vaikea pysyä tarkkaavaisena työssäni",
      "En pysty hallitsemaan tunteitani työssäni"
    ), str_wrap, width = 18, USE.NAMES = FALSE)
  ) +
  labs(
    x = "Suhde kaikista vastaajista (%)",
    fill = "Vastaukset"
  ) +
  theme(axis.title.y = element_blank()) +
  geom_label(
    aes(label = scales::percent(prop, accuracy = 0.1)),
    position = position_stack(vjust = 0.5),
    vjust = c(
      # Lue alhaalta ylös, oikealta vasemmalle
      # 0.5 = Keskitetty
      # -0.75 = Yllä (huom. käänteinen)
      # 1.75 = Alla (huom. käänteinen)
      0.5, 0.5, 0.5, 1.75, 0.5, -0.75,
      0.5, 0.5, 0.5, 1.75, 0.5, -0.75,
      0.5, 0.5, 0.5, 1.75, 0.5, -0.75,
      0.5, 0.5, 2, 1, 0, -1
    ),
    show.legend = FALSE # Poistaa "a"-kirjaimen selityksestä
  )

```

```{r}
#| label: fig-vaikutukset-uupumuksentaso
#| fig-cap: "Työuupumusmittarin keskiarvot vastaajittain"
#| code-summary: "Kuvion piirtäminen"

# Lasketaan tiedot ensin, jotta RMarkdown saa muuttujat käyttöönsä
uupumus <- data |>
  select(k27_1:k27_4) |>
  rowwise() |>
  mutate(
    mean = mean(c_across(starts_with("k27")), na.rm = TRUE),
    sd = sd(c_across(starts_with("k27")), na.rm = TRUE)
  ) |>
  ungroup()

uupuneet <- uupumus |> filter(mean >= 3.13) |> nrow()
uupuneet_pros <- round(uupuneet/nrow(data) * 100, digits = 1)

uupumus |>
  ggplot(aes(x = mean)) +
  geom_histogram(aes(y = ..density..), colour = "black", fill = "white") +
  geom_density(alpha = 0.2, fill = "#c20e1a") + 
  geom_vline(aes(xintercept = 3.13)) + 
  labs(
    x = "Työuupumuksen mittausarvo, 1-5",
    y = "Suhteellinen esiintyminen (tiheys)",
    caption = "Musta viiva esittää todennäköisen työuupumuksen rajaa 3,13"
  ) + 
  theme(
    plot.caption = element_text(hjust = 0)
  )

```

```{r}
#| label: vaikutukset-02-tyouupumustesti
#| code-summary: "Yksisuuntaisen t-testin laskeminen"

n <- uupumus |> filter(!is.na(mean)) |> nrow()

t.suure <- ( (uupuneet_pros/100) - 0.092 ) / ( var(uupumus$mean, na.rm = TRUE) / sqrt(n) )

# Arvo on yhtä suuri tai *pienempi* kuin populaatioarvo
p <- pt(
  q = t.suure,
  df = n - 1,
  lower.tail = TRUE
  )

d = (0.092 - (uupuneet_pros/100)) / var(uupumus$mean, na.rm = TRUE)

```

Todennäköisesti työuupuneita on `r uupuneet` vastaajaa, mikä vastaa `r uupuneet_pros` prosenttia kaikista vastaajista. BAT-4-työkalun väestötason arvio ositti joulukuussa 2019 noin 9,2 prosenttia koko väestöstä kärsivän todennäköisestä työuupumuksesta [@hakanen2022, pp. 53]. Yksisuuntainen t-testi osoittaa, että otospopulaation työuupumusaste ei eroa merkitsevästi väestötason asteesta:

$$
\text{t} = `r round(t.suure, digits = 2)`, \text{df} = `r n - 1`, \text{p} = `r round(p, digits = 3)`, \hat{\text{d}} = `r round(d, digits = 3)`
$$
