# Koetun kohtelun vaikutukset {#sec-vaikutukset}

---
eval: true
---

Tässä osiossa käsitellään omakohtaisesti koetun kohtelun vaikutuksia:

-   Vaikutusten vakavuus (`k21_1:k21_3`)
-   Vaikutusten pitkäkestoisuus (`k22_1:k22_3`)
-   Jatkuvatko vaikutukset yhä? (`k22_1_1:k22_3_1`)
-   Vastaajan reagointi kohteluun (`k23_1:k23_11`)
-   Työuupumus (`k27_1:k27_4`)

Tiedot pohjautuvat anonymisoituun datatiedostoon, josta on poistettu epäilyttävät vastaajat. Osion voi toistaa lataamalla Tietoarkistossa oleva datakopio ja ensin suorittamalla [luvun -@sec-datatarkistus] koodit.

```{r}
#| label: vaikutukset-00-paketit
#| code-summary: "Osiossa käytetyt paketit"

library(tidyverse) # Yleinen datakäsittely

```

```{r}
#| label: vaikutukset-01-avaaminen
#| code-summary: "Datan avaaminen"

data <- read.csv2("output/valmisdata.csv", tryLogical = FALSE)
varit <- c("#873073", "#893deb", "#fe79ec", "#29d8fd", "#25919d", "#96da31", "#598322", "#cdba0e")

```

## Vaikutusten vakavuus {#sec-vaikutukset-vakavuus}

```{r}
#| label: fig-vaikutukset-vakavuus
#| fig-cap: "Omakohtaisesti koetun kohtelun vaikutusten vakavuus"
#| code-summary: "Kuvion piirtäminen"

data |>
  select(k21_1:k21_3) |>
  filter(!(k21_1 == -1)) |>
  pivot_longer(
    cols = k21_1:k21_3,
    names_to = "variable",
    values_to = "value"
  ) |>
  group_by(variable, value) |>
  summarise(count = n()) |>
  mutate(
    prop = count/sum(count),
    value_label = factor(
      value,
      levels = c(1:4),
      labels = c(
        "Ei vaikutusta",
        "Lievät",
        "Kohtalaiset",
        "Vakavat"
      )
    )
  ) |>
  ggplot(aes(x = variable, y = prop, fill = value_label)) +
  geom_bar(stat = "identity", position = "stack") +
  geom_label(
    aes(
      label = if_else(prop > 0.01, scales::percent(prop, accuracy = 1), NA),
      group = value_label
    ),
    position = position_fill(vjust = 0.5),
    fill = "white",
    colour = "black",
    label.size = NA
  ) +
  scale_fill_manual(
    values = varit[c(7, 5, 3, 1)]
  ) +
  scale_x_discrete(
    labels = sapply(c(
      "Fyysiset vaikutukset",
      "Psyykkiset vaikutukset",
      "Ammatilliset vaikutukset"
    ), str_wrap, width = 18, USE.NAMES = FALSE)
  ) +
  scale_y_continuous(labels = scales::label_percent(
    suffix = " %",
    decimal.mark = ","
  )) +
  labs(
    x = "",
    y = "Suhde omakohtaisesti kohtelua kohdanneista vastaajista (%)",
    fill = "Vastaukset",
    caption = "Vain yli 1 prosentin arvot näytettynä"
  ) +
  theme(
    legend.position = "bottom",
    axis.title.y = element_blank()
  ) +
  coord_flip() +
  guides(
    fill = guide_legend(nrow = 2, byrow = TRUE)
  )

```

## Vaikutusten pitkäkestoisuus {#sec-vaikutukset-pitkakestoisuus}

```{r}
#| label: vaikutukset-02-pitkakestoisuus
#| code-summary: "Pitkäkestoisuusmuuttujien laskentaa"

### Käytetty data
# Fyysiset
data_fyys <- data |> filter(!is.na(k21_1) & between(k21_1, 2, 4)) |>
  select(k22_1) |>
  pivot_longer(
    cols = k22_1,
    names_to = "variable",
    values_to = "value"
  ) |>
  group_by(variable, value) |>
  summarise(count = n()) |>
  mutate(prop = count/sum(count))

# Psyykkiset
data_psyy <- data |> filter(!is.na(k21_2) & between(k21_2, 2, 4)) |>
  select(k22_2) |>
  pivot_longer(
    cols = k22_2,
    names_to = "variable",
    values_to = "value"
  ) |>
  group_by(variable, value) |>
  summarise(count = n()) |>
  mutate(prop = count/sum(count))

# Ammatilliset
data_amma <- data |> filter(!is.na(k21_3) & between(k21_3, 2, 4)) |>
  select(k22_3) |>
  pivot_longer(
    cols = k22_3,
    names_to = "variable",
    values_to = "value"
  ) |>
  group_by(variable, value) |>
  summarise(count = n()) |>
  mutate(prop = count/sum(count))

# Kaikki yhdessä
data_vaikutukset <- rbind(data_fyys, data_psyy, data_amma) |>
  mutate(
    value_label = factor(
      value,
      labels = c(
        "Päivän verran",
        "Viikon verran",
        "Kuukauden verran",
        "Useamman\nkuukauden verran"
      )
    )
  )

# Käännetään muuttujat ympäri kuviota varten
data_vaikutukset$variable <- factor(data_vaikutukset$variable, levels = rev(unique(data_vaikutukset$variable)))

n_vaikutukset <- c(
  data_vaikutukset |> filter(variable == "k22_1") |> pull(count) |> sum(),
  data_vaikutukset |> filter(variable == "k22_2") |> pull(count) |> sum(),
  data_vaikutukset |> filter(variable == "k22_3") |> pull(count) |> sum()
)

```

```{r}
#| label: fig-vaikutukset-pitkakestoisuus
#| fig-cap: "Omakohtaisesti koetun kohtelun vaikutusten kesto"
#| code-summary: "Kuvion piirtäminen"

data_vaikutukset |>
  ggplot(aes(x = variable, y = prop, fill = value_label)) +
  geom_bar(stat = "identity", position = "fill") +
  geom_label(
    aes(
      label = if_else(prop > 0.05, scales::percent(prop, accuracy = 1), NA),
      group = value_label
    ),
    position = position_stack(vjust = 0.5),
    show.legend = FALSE,
    fill = "white"
  ) +
  labs(
    y = "Suhde vaikutuksen kokeneista vastaajista (%)",
    x = "",
    fill = "Vastaukset",
    caption = "Vain yli 5 prosentin arvot näytettynä"
  ) +
  scale_x_discrete(
    labels = rev(c(
      paste0("Fyysiset vaikutukset\n(n = ", n_vaikutukset[1], ")"),
      paste0("Psyykkiset vaikutukset\n(n = ", n_vaikutukset[2], ")"),
      paste0("Ammatilliset vaikutukset\n(n = ", n_vaikutukset[3], ")")
    ))
  ) +
  scale_y_continuous(labels = scales::label_percent(
    suffix = " %",
    decimal.mark = ","
  )) +
  scale_fill_manual(
    values = varit[c(7, 5, 3, 1)]
  ) +
  theme(
    legend.position = "bottom",
    axis.title.y = element_blank()
  ) +
  coord_flip() +
  guides(
    fill = guide_legend(nrow = 2, byrow = TRUE)
  )

```

## Vaikutukset jatkuvat yhä {#sec-vaikutukset-jatkuvat}

```{r}
#| label: vaikutukset-03-jatkuvat
#| code-summary: "Vaikutusten jatkuvuuden muuttujien laskentaa"

### Käytetty data
# Fyysiset
data_fyys <- data |> filter(!is.na(k21_1) & between(k21_1, 2, 4)) |>
  select(k22_1_1) |>
  pivot_longer(
    cols = k22_1_1,
    names_to = "variable",
    values_to = "value"
  ) |>
  group_by(variable, value) |>
  summarise(count = n()) |>
  mutate(prop = count/sum(count))

# Psyykkiset
data_psyy <- data |> filter(!is.na(k21_2) & between(k21_2, 2, 4)) |>
  select(k22_2_1) |>
  pivot_longer(
    cols = k22_2_1,
    names_to = "variable",
    values_to = "value"
  ) |>
  group_by(variable, value) |>
  summarise(count = n()) |>
  mutate(prop = count/sum(count))

# Ammatilliset
data_amma <- data |> filter(!is.na(k21_3) & between(k21_3, 2, 4)) |>
  select(k22_3_1) |>
  pivot_longer(
    cols = k22_3_1,
    names_to = "variable",
    values_to = "value"
  ) |>
  group_by(variable, value) |>
  summarise(count = n()) |>
  mutate(prop = count/sum(count))

# Kaikki yhdessä
data_vaikutukset <- rbind(data_fyys, data_psyy, data_amma) |>
  mutate(
    value_label = factor(
      value,
      levels = 1,
      labels = "Kyllä"
    )
  )

# Käännetään muuttujat ympäri kuviota varten
data_vaikutukset$variable <- factor(data_vaikutukset$variable, levels = rev(unique(data_vaikutukset$variable)))

n_vaikutukset <- c(
  data_vaikutukset |> filter(variable == "k22_1_1") |> pull(count) |> sum(),
  data_vaikutukset |> filter(variable == "k22_2_1") |> pull(count) |> sum(),
  data_vaikutukset |> filter(variable == "k22_3_1") |> pull(count) |> sum()
)

```

```{r}
#| label: fig-vaikutukset-jatkuvat
#| fig-cap: "Omakohtaisesti koetun kohtelun vaikutukset jatkuvat yhä"
#| code-summary: "Kuvion piirtäminen"

data_vaikutukset |>
  ggplot(aes(x = variable, y = prop, fill = value_label)) +
  geom_bar(stat = "identity", position = "fill") +
  geom_label(
    aes(
      label = scales::percent(prop, accuracy = 1),
      group = value_label
    ),
    position = position_stack(vjust = 0.5),
    show.legend = FALSE,
    fill = "white"
  ) +
  labs(
    y = "Suhde vaikutuksen kokeneista vastaajista (%)",
    x = "",
    fill = "Vastaukset"
  ) +
  scale_x_discrete(
    labels = rev(c(
      paste0("Fyysiset vaikutukset\n(n = ", n_vaikutukset[1], ")"),
      paste0("Psyykkiset vaikutukset\n(n = ", n_vaikutukset[2], ")"),
      paste0("Ammatilliset vaikutukset\n(n = ", n_vaikutukset[3], ")")
    ))
  ) +
  scale_y_continuous(labels = scales::label_percent(
    suffix = " %",
    decimal.mark = ","
  )) +
  scale_fill_manual(
    values = varit[1]
  ) +
  theme(
    legend.position = "bottom",
    axis.title.y = element_blank()
  ) +
  coord_flip()

```

## Vastaajan reaktiot kohteluun {#sec-vaikutukset-reaktiot}

```{r}
#| label: vaikutukset-04-reaktiot
#| code-summary: "Reaktioiden muuttujien laskentaa"

nimet <- sapply(c(
    "Ilmoitin kohtelusta esihenkilölleni",
    "Hain lääketieteellistä hoitoa",
    "Hain psykososiaalista hoitoa",
    "Hain oikeudellista apua",
    "Tein ilmoituksen organisaation käyttämässä järjestelmässä",
    "Hälytin turvallisuusviranomaiset",
    "Muutin suojavarustekäytäntöjäni",
    "Kerroin kollegoilleni kohtelusta",
    "Jäin pois toiminnasta, jätin menemättä tehtäviin",
    "Ilmoitin asiasta luottamushenkilölle tai työsuojeluun",
    "Ilmoitin asiasta johtohenkilölle, ohittaen esihenkilöni"
  ), str_wrap, width = 38, USE.NAMES = FALSE
)

reaktiot.kaikki <- data |>
  filter(!(k22_1 == -1)) |>
  select(k23_1:k23_11) |>
  pivot_longer(
    cols = k23_1:k23_11,
    names_to = "variable",
    values_to = "value"
  ) |>
  group_by(variable, value) |>
  summarise(count = n()) |>
  mutate(prop = count/sum(count))

jarjestys.reaktiot <- reaktiot.kaikki |> pull(variable)

vanhat_nimet <- data |>
  select(k23_1:k23_11) |>
  colnames()

nimet <- setNames(
  as.list(nimet),
  vanhat_nimet
)[jarjestys.reaktiot]

reaktiot.jarj <- reaktiot.kaikki |>
  arrange(desc(prop)) |>
  mutate(
    variable = map_chr(
      variable,
      ~ nimet[[.x]]
    ),
    value = factor(
      value,
      labels = "Kyllä"
    )
  ) |>
  filter(!is.na(value))

```

```{r}
#| label: fig-vaikutukset-reaktiot
#| fig-cap: "Reaktiot omakohtaisesti koettuun kohteluun"
#| code-summary: "Kuvion piirtäminen"

reaktiot.jarj |>
  ggplot(aes(
    x = prop,
    y = reorder(variable, prop),
    fill = value
  )) +
  geom_bar(stat = "identity", fill = "#C20E1A") +
  scale_x_continuous(labels = scales::label_percent(
    suffix = " %",
    decimal.mark = ","
  )) +
  labs(
    x = "Suhde omakohtaisen kohtelun kohdanneista vastaajista (%)",
    fill = "Vastaukset"
  ) +
  theme(axis.title.y = element_blank(), legend.position = "none") +
  geom_label(
    aes(
      label = scales::percent(prop, accuracy = 0.1, decimal.mark = ",")
    ),
    position = position_stack(vjust = 0.5),
    show.legend = FALSE,
    fill = "#ffffff"
  )

```

## Työuupumus {#sec-vaikutukset-tyouupumus}

```{r}
#| label: fig-vaikutukset-tyouupumus
#| fig-cap: "Työuupumuksen arvio (BAT 4-työkalu)"
#| code-summary: "Kuvion piirtäminen"

data |>
  select(k27_1:k27_4) |>
  pivot_longer(
    cols = k27_1:k27_4,
    names_to = "variable",
    values_to = "value"
  ) |>
  group_by(variable, value) |>
  summarise(count = n()) |>
  mutate(
    prop = count/sum(count),
    value_label = factor(
      value,
      labels = c("Ei koskaan", "Harvoin", "Joskus", "Usein", "Aina")
    )
  ) |>
  ggplot(aes(
    x = variable,
    y = prop,
    fill = value_label
  )) +
  geom_bar(stat = "identity") +
  geom_label(
    aes(
      label = if_else(prop > 0.04, scales::percent(prop, accuracy = 1), NA),
      group = value_label
    ),
    position = position_fill(vjust = 0.5),
    fill = "white",
    colour = "black",
    label.size = NA
  ) +
  scale_y_continuous(labels = scales::label_percent(
    suffix = " %",
    decimal.mark = ","
  )) +
  scale_x_discrete(
    labels = sapply(c(
      "Tunnen itseni henkisesti uupuneeksi työssäni",
      "En ole kiinnostunut enkä innostunut työstäni",
      "Minun on vaikea pysyä tarkkaavaisena työssäni",
      "En pysty hallitsemaan tunteitani työssäni"
    ), str_wrap, width = 18, USE.NAMES = FALSE)
  ) +
  scale_fill_manual(
    values = varit[c(7, 5, 4, 3, 1)]
  ) +
  labs(
    y = "Suhde kaikista vastaajista (%)",
    fill = "Vastaukset",
    caption = "Vain yli 4 prosentin arvot näytettynä"
  ) +
  theme(
    legend.position = "bottom",
    axis.title.y = element_blank()
  ) +
  coord_flip()

```

```{r}
#| label: fig-vaikutukset-uupumuksentaso
#| fig-cap: "Työuupumusmittarin keskiarvot vastaajittain"
#| code-summary: "Kuvion piirtäminen"

# Lasketaan tiedot ensin, jotta RMarkdown saa muuttujat käyttöönsä
uupumus <- data |>
  select(k27_1:k27_4) |>
  rowwise() |>
  mutate(
    mean = mean(c_across(starts_with("k27")), na.rm = TRUE),
    sd = sd(c_across(starts_with("k27")), na.rm = TRUE)
  ) |>
  ungroup()

uupuneet <- uupumus |> filter(mean >= 3.13) |> nrow()
uupuneet_pros <- round(uupuneet/nrow(data) * 100, digits = 1)

uupumus |>
  ggplot(aes(x = mean)) +
  geom_histogram(aes(y = ..density..), colour = "black", fill = "white") +
  geom_density(alpha = 0.2, fill = "#c20e1a") + 
  geom_vline(aes(xintercept = 3.13)) + 
  labs(
    x = "Työuupumuksen mittausarvo, 1-5",
    y = "Suhteellinen esiintyminen (tiheys)",
    caption = "Musta viiva esittää todennäköisen työuupumuksen rajaa 3,13"
  ) + 
  theme(
    plot.caption = element_text(hjust = 0)
  )

```

```{r}
#| label: vaikutukset-05-tyouupumustesti
#| code-summary: "Yksisuuntaisen t-testin laskeminen"

n <- uupumus |> filter(!is.na(mean)) |> nrow()

t.suure <- ( (uupuneet_pros/100) - 0.092 ) / ( var(uupumus$mean, na.rm = TRUE) / sqrt(n) )

# Arvo on yhtä suuri tai *pienempi* kuin populaatioarvo
p <- pt(
  q = t.suure,
  df = n - 1,
  lower.tail = TRUE
  )

d = (0.092 - (uupuneet_pros/100)) / var(uupumus$mean, na.rm = TRUE)

```

Todennäköisesti työuupuneita on `r uupuneet` vastaajaa, mikä vastaa `r uupuneet_pros` prosenttia kaikista vastaajista. BAT-4-työkalun väestötason arvio ositti joulukuussa 2019 noin 9,2 prosenttia koko väestöstä kärsivän todennäköisestä työuupumuksesta [@hakanen2022, pp. 53]. Yksisuuntainen t-testi osoittaa, että otospopulaation työuupumusaste ei eroa merkitsevästi väestötason asteesta:

$$
\text{t} = `r round(t.suure, digits = 2)`, \text{df} = `r n - 1`, \text{p} = `r round(p, digits = 3)`, \hat{\text{d}} = `r round(d, digits = 3)`
$$
