# Koetun kohtelun vaikutukset {#sec-vaikutukset}

---
eval: true
---

Tässä osiossa käsitellään omakohtaisesti koetun kohtelun vaikutuksia:

-   Vaikutusten vakavuus (`k21_1:k21_3`)
-   Vaikutusten pitkäkestoisuus (`k22_1:k22_3`)
-   Jatkuvatko vaikutukset yhä? (`k22_1_1:k22_3_1`)
-   Vastaajan reagointi kohteluun (`k23_1:k23_11`)
-   Työuupumus (`k27_1:k27_4`)

```{r}
#| label: vaikutukset-00-paketit

library(tidyverse)

```

```{r}
#| label: vaikutukset-01-avaaminen

data <- read.csv2("output/anonymisoitudata.csv", tryLogical = FALSE)

```

## Vaikutusten vakavuus {#sec-vaikutukset-vakavuus}

```{r}
#| label: fig-vaikutukset-vakavuus
#| fig-cap: "Omakohtaisesti koetun kohtelun vaikutusten vakavuus"

data |>
  select(k21_1:k21_3) |>
  filter(!(k21_1 == -1)) |>
  pivot_longer(
    cols = k21_1:k21_3,
    names_to = "variable",
    values_to = "value"
  ) |>
  group_by(variable, value) |>
  summarise(count = n()) |>
  mutate(prop = count/sum(count)) |>
  ggplot(aes(
    y = variable,
    x = prop,
    fill = factor(
      value,
      levels = rev(sort(unique(value))),
      labels = sapply(c(
        "Vakavat",
        "Kohtalaiset",
        "Lievät",
        "Ei vaikutusta"
      ), str_wrap, width = 18, USE.NAMES = FALSE
    ))
  )) +
  geom_bar(stat = "identity") +
  scale_x_continuous(labels = scales::label_percent(
    suffix = " %",
    decimal.mark = ","
  )) +
  scale_y_discrete(
    labels = sapply(c(
      "Fyysiset vaikutukset",
      "Psyykkiset vaikutukset",
      "Ammatilliset vaikutukset"
    ), str_wrap, width = 18, USE.NAMES = FALSE)
  ) +
  labs(
    x = "Suhde omakohtaisesti kohtelun kohdanneista vastaajista (%)",
    fill = "Vastaukset"
  ) +
  theme(axis.title.y = element_blank()) + 
  geom_text(
    aes(
      y = 3,
      x = 0.496,
      hjust = 1,
      label = "49,6 %"
    )
  ) + 
  geom_text(
    aes(
      y = 2,
      x = 0.382,
      hjust = 1,
      label = "38,2 %"
    )
  ) + 
  geom_text(
    aes(
      y = 1,
      x = 0.860,
      hjust = 1,
      label = "86,0 %"
    )
  )
```

```{r}
#| label: tbl-vaikutukset-vakavuus
#| tbl-cap: "Omakohtaisesti koetun kohtelun vaikutusten vakavuus, muuttujakohtaiset osuudet"

data |>
  select(k21_1:k21_3) |>
  filter(!(k21_1 == -1)) |>
  pivot_longer(
    cols = k21_1:k21_3,
    names_to = "variable",
    values_to = "value"
  ) |>
  group_by(variable, value) |>
  summarise(count = n()) |>
  mutate(prop = count/sum(count)) |>
  ungroup() |>
  mutate(
    across(
      variable,
      ~ case_match(
        .x,
        "k21_1" ~ "Fyysiset vaikutukset",
        "k21_2" ~ "Psyykkiset vaikutukset",
        "k21_3" ~ "Ammatilliset vaikutukset"
      )
    )
  ) |>
  mutate(
    across(
      value,
      ~ case_match(
        .x,
        1 ~ "Ei vaikutusta",
        2 ~ "Lievät",
        3 ~ "Kohtalaiset",
        4 ~ "Vakavat"
      )
    )
  ) |>
  xtabs(prop ~ variable + value, data = _) |>
  knitr::kable(digits = 3)
```

## Vaikutusten pitkäkestoisuus {#sec-vaikutukset-pitkakestoisuus}

```{r}
#| label: fig-vaikutukset-pitkakestoisuus
#| fig-cap: "Omakohtaisesti koetun kohtelun vaikutusten kesto"

data |>
  filter(between(k21_1, 2, 4) | between(k21_2, 2, 4) | between(k21_3, 2, 4)) |>
  select(k22_1:k22_3) |>
  pivot_longer(
    cols = k22_1:k22_3,
    names_to = "variable",
    values_to = "value"
  ) |>
  group_by(variable, value) |>
  summarise(count = n()) |>
  mutate(prop = count/sum(count)) |>
  ggplot(aes(
    y = variable,
    x = prop,
    fill = factor(
      value,
      levels = rev(sort(unique(value))),
      labels = sapply(c(
        "Useamman kuukauden verran",
        "Kuukauden verran",
        "Viikon verran",
        "Päivän verran"
      ), str_wrap, width = 18, USE.NAMES = FALSE
    ))
  )) +
  geom_bar(stat = "identity") +
  scale_x_continuous(labels = scales::label_percent(
    suffix = " %",
    decimal.mark = ","
  )) +
  scale_y_discrete(
    labels = sapply(c(
      "Fyysiset vaikutukset",
      "Psyykkiset vaikutukset",
      "Ammatilliset vaikutukset"
    ), str_wrap, width = 18, USE.NAMES = FALSE)
  ) +
  labs(
    x = "Suhde vähintään yhden vaikutuksen kokeneista vastaajista (%)",
    fill = "Vastaukset"
  ) +
  theme(axis.title.y = element_blank())
```

```{r}
#| label: tbl-vaikutukset-pitkakestoisuus
#| tbl-cap: "Omakohtaisesti koetun kohtelun vaikutusten kesto, muuttujakohtaiset osuudet"

data |>
  filter(between(k21_1, 2, 4) | between(k21_2, 2, 4) | between(k21_3, 2, 4)) |>
  select(k22_1:k22_3) |>
  pivot_longer(
    cols = k22_1:k22_3,
    names_to = "variable",
    values_to = "value"
  ) |>
  group_by(variable, value) |>
  summarise(count = n()) |>
  mutate(prop = count/sum(count)) |>
  ungroup() |>
  mutate(
    across(
      variable,
      ~ case_match(
        .x,
        "k22_1" ~ "Fyysiset vaikutukset",
        "k22_2" ~ "Psyykkiset vaikutukset",
        "k22_3" ~ "Ammatilliset vaikutukset"
      )
    )
  ) |>
  mutate(
    across(
      value,
      ~ case_match(
        .x,
        1 ~ "Päivän verran",
        2 ~ "Viikon verran",
        3 ~ "Kuukauden verran",
        4 ~ "Useamman kuukauden verran"
      )
    )
  ) |>
  xtabs(prop ~ variable + value, data = _, addNA = TRUE) |>
  knitr::kable(digits = 3)
```

## Vaikutukset jatkuvat yhä {#sec-vaikutukset-jatkuvat}

```{r}
#| label: fig-vaikutukset-jatkuvat
#| fig-cap: "Omakohtaisesti koetun kohtelun vaikutukset jatkuvat yhä"

data |>
  filter(between(k21_1, 2, 4) | between(k21_2, 2, 4) | between(k21_3, 2, 4)) |>
  select(k22_1_1:k22_3_1) |>
  pivot_longer(
    cols = k22_1_1:k22_3_1,
    names_to = "variable",
    values_to = "value"
  ) |>
  group_by(variable, value) |>
  summarise(count = n()) |>
  mutate(prop = count/sum(count)) |>
  ggplot(aes(
    y = variable,
    x = prop,
    fill = factor(
      value,
      levels = rev(sort(unique(value))),
      labels = sapply(c(
        "Kyllä"
      ), str_wrap, width = 18, USE.NAMES = FALSE
    ))
  )) +
  geom_bar(stat = "identity") +
  scale_x_continuous(labels = scales::label_percent(
    suffix = " %",
    decimal.mark = ","
  )) +
  scale_y_discrete(
    labels = sapply(c(
      "Fyysiset vaikutukset",
      "Psyykkiset vaikutukset",
      "Ammatilliset vaikutukset"
    ), str_wrap, width = 18, USE.NAMES = FALSE)
  ) +
  labs(
    x = "Suhde vähintään yhden vaikutuksen kokeneista vastaajista (%)",
    fill = "Vastaukset"
  ) +
  theme(axis.title.y = element_blank())
```

```{r}
#| label: tbl-vaikutukset-jatkuvat
#| tbl-cap: "Omakohtaisesti koetun kohtelun vaikutukset jatkuvat yhä, muuttujakohtaiset osuudet"

data |>
  filter(between(k21_1, 2, 4) | between(k21_2, 2, 4) | between(k21_3, 2, 4)) |>
  select(k22_1_1:k22_3_1) |>
  pivot_longer(
    cols = k22_1_1:k22_3_1,
    names_to = "variable",
    values_to = "value"
  ) |>
  group_by(variable, value) |>
  summarise(count = n()) |>
  mutate(prop = count/sum(count)) |>
  ungroup() |>
  mutate(
    across(
      variable,
      ~ case_match(
        .x,
        "k22_1_1" ~ "Fyysiset vaikutukset",
        "k22_2_1" ~ "Psyykkiset vaikutukset",
        "k22_3_1" ~ "Ammatilliset vaikutukset"
      )
    )
  ) |>
  mutate(
    across(
      value,
      ~ case_match(
        .x,
        1 ~ "Kyllä",
        NA ~ "Ei"
      )
    )
  ) |>
  xtabs(prop ~ variable + value, data = _, addNA = TRUE) |>
  knitr::kable(digits = 3)
```

## Vastaajan reaktiot kohteluun {#sec-vaikutukset-reaktiot}

```{r}
#| label: fig-vaikutukset-reaktiot
#| fig-cap: "Reaktiot omakohtaisesti koettuun kohteluun"

data |>
  filter(!(k22_1 == -1)) |>
  select(k23_1:k23_11) |>
  pivot_longer(
    cols = k23_1:k23_11,
    names_to = "variable",
    values_to = "value"
  ) |>
  group_by(variable, value) |>
  summarise(count = n()) |>
  mutate(prop = count/sum(count)) |>
  ggplot(aes(
    y = variable,
    x = prop,
    fill = factor(
      value,
      levels = rev(sort(unique(value))),
      labels = c("Kyllä")
    )
  )) +
  geom_bar(stat = "identity") +
  scale_x_continuous(labels = scales::label_percent(
    suffix = " %",
    decimal.mark = ","
  )) +
  scale_y_discrete(
    labels = sapply(c(
      "Ilmoitin kohtelusta esihenkilölleni",
      "Hain lääketieteellistä hoitoa",
      "Hain psykososiaalista hoitoa",
      "Hain oikeudellista apua",
      "Tein ilmoituksen organisaation käyttämässä järjestelmässä",
      "Hälytin turvallisuusviranomaiset",
      "Muutin suojavarustekäytäntöjäni",
      "Kerroin kollegoilleni kohtelusta",
      "Jäin pois toiminnasta, jätin menemättä tehtäviin",
      "Ilmoitin asiasta luottamushenkilölle tai työsuojeluun",
      "Ilmoitin asiasta johtohenkilölle, ohittaen esihenkilöni"
    ), str_wrap, width = 38, USE.NAMES = FALSE)
  ) +
  labs(
    x = "Suhde omakohtaisen kohtelun kohdanneista vastaajista (%)",
    fill = "Vastaukset"
  ) +
  theme(axis.title.y = element_blank()) +
  geom_text(
    aes(
      label = ifelse(factor(value, labels = c("Kyllä")) == "Kyllä", 
                     scales::percent(prop, accuracy = 0.1, decimal.mark = ","), 
                     "")
    ),
    position = position_stack(vjust = 0.5),
    color = "white"
  )
```

```{r}
#| label: tbl-vaikutukset-reaktiot
#| tbl-cap: "Reaktiot omakohtaisesti koettuun kohteluun, muuttujakohtaiset osuudet"

data |>
  filter(!(k22_1 == -1)) |>
  select(k23_1:k23_11) |>
  pivot_longer(
    cols = k23_1:k23_11,
    names_to = "variable",
    values_to = "value"
  ) |>
  group_by(variable, value) |>
  summarise(count = n()) |>
  mutate(prop = count/sum(count)) |>
  ungroup() |>
  mutate(
    across(
      variable,
      ~ case_match(
        .x,
        "k23_1" ~ "Ilmoitin kohtelusta esihenkilölleni",
        "k23_2" ~ "Hain lääketieteellistä hoitoa",
        "k23_3" ~ "Hain psykososiaalista hoitoa",
        "k23_4" ~ "Hain oikeudellista apua",
        "k23_5" ~ "Tein ilmoituksen organisaation käyttämässä järjestelmässä",
        "k23_6" ~ "Hälytin turvallisuusviranomaiset",
        "k23_7" ~ "Muutin suojavarustekäytäntöjäni",
        "k23_8" ~ "Kerroin kollegoilleni kohtelusta",
        "k23_9" ~ "Jäin pois toiminnasta, jätin menemättä tehtäviin",
        "k23_10" ~ "Ilmoitin asiasta luottamushenkilölle tai työsuojeluun",
        "k23_11" ~ "Ilmoitin asiasta johtohenkilölle, ohittaen esihenkilöni",
      )
    )
  ) |>
  mutate(
    across(
      value,
      ~ case_match(
        .x,
        1 ~ "Kyllä",
        NA ~ "Ei"
      )
    )
  ) |>
  xtabs(prop ~ variable + value, data = _, addNA = TRUE) |>
  knitr::kable(digits = 3)
```

## Työuupumus {#sec-vaikutukset-tyouupumus}

```{r}
#| label: fig-vaikutukset-tyouupumus
#| fig-cap: "Työuupumuksen arvio (BAT 4-työkalu)"

data |>
  select(k27_1:k27_4) |>
  pivot_longer(
    cols = k27_1:k27_4,
    names_to = "variable",
    values_to = "value"
  ) |>
  group_by(variable, value) |>
  summarise(count = n()) |>
  mutate(prop = count/sum(count)) |>
  ggplot(aes(
    y = variable,
    x = prop,
    fill = factor(
      value,
      levels = rev(sort(unique(value))),
      labels = sapply(c(
        "Aina",
        "Usein",
        "Joskus",
        "Harvoin",
        "Ei koskaan"
      ), str_wrap, width = 18, USE.NAMES = FALSE
    ))
  )) +
  geom_bar(stat = "identity") +
  scale_x_continuous(labels = scales::label_percent(
    suffix = " %",
    decimal.mark = ","
  )) +
  scale_y_discrete(
    labels = sapply(c(
      "Tunnen itseni henkisesti uupuneeksi työssäni",
      "En ole kiinnostunut enkä innostunut työstäni",
      "Minun on vaikea pysyä tarkkaavaisena työssäni",
      "En pysty hallitsemaan tunteitani työssäni"
    ), str_wrap, width = 18, USE.NAMES = FALSE)
  ) +
  labs(
    x = "Suhde kaikista vastaajista (%)",
    fill = "Vastaukset"
  ) +
  theme(axis.title.y = element_blank())

```

```{r}
#| label: tbl-vaikutukset-tyouupumus
#| tbl-cap: "Työuupumuksen arvio (BAT 4-työkalu), muuttujakohtaiset osuudet"

data |>
  select(k27_1:k27_4) |>
  pivot_longer(
    cols = k27_1:k27_4,
    names_to = "variable",
    values_to = "value"
  ) |>
  group_by(variable, value) |>
  summarise(count = n()) |>
  mutate(prop = count/sum(count)) |>
  ungroup() |>
  mutate(
    across(
      variable,
      ~ case_match(
        .x,
        "k27_1" ~ "Tunnen itseni henkisesti uupuneeksi työssäni",
        "k27_2" ~ "En ole kiinnostunut enkä innostunut työstäni",
        "k27_3" ~ "Minun on vaikea pysyä tarkkaavaisena työssäni",
        "k27_4" ~ "En pysty hallitsemaan tunteitani työssäni"
      )
    )
  ) |>
  mutate(
    across(
      value,
      ~ case_match(
        .x,
        1 ~ "Ei koskaan",
        2 ~ "Harvoin",
        3 ~ "Joskus",
        4 ~ "Usein",
        5 ~ "Aina"
      )
    )
  ) |>
  xtabs(prop ~ variable + value, data = _, addNA = TRUE) |>
  knitr::kable(digits = 3)
```

```{r}
#| label: fig-vaikutukset-uupumuksentaso
#| fig-cap: "Työuupumusmittarin keskiarvot vastaajittain"

# Lasketaan tiedot ensin, jotta RMarkdown saa muuttujat käyttöönsä
uupumus <- data |>
  select(k27_1:k27_4) |>
  rowwise() |>
  mutate(
    mean = mean(c_across(starts_with("k27")), na.rm = TRUE),
    sd = sd(c_across(starts_with("k27")), na.rm = TRUE)
  ) |>
  ungroup()

uupuneet <- uupumus |> filter(mean >= 3.13) |> nrow()
uupuneet_pros <- round(uupuneet/nrow(data) * 100, digits = 1)

uupumus |>
  ggplot(aes(x = mean)) +
  geom_histogram(aes(y = ..density..), colour = "black", fill = "white") +
  geom_density(alpha = 0.2, fill = "#c20e1a") + 
  geom_vline(aes(xintercept = 3.13)) + 
  labs(
    x = "Työuupumuksen mittausarvo, 1-5",
    y = "Suhteellinen esiintyminen (tiheys)",
    caption = "Musta viiva esittää todennäköisen työuupumuksen rajaa 3,13"
  ) + 
  theme(
    plot.caption = element_text(hjust = 0)
  )

```

```{r}
#| label: vaikutukset-02-tyouupumustesti

n <- uupumus |> filter(!is.na(mean)) |> nrow()

t.suure <- ( (uupuneet_pros/100) - 0.092 ) / ( var(uupumus$mean, na.rm = TRUE) / sqrt(n) )

# Arvo on yhtä suuri tai *pienempi* kuin populaatioarvo
p <- pt(
  q = t.suure,
  df = n - 1,
  lower.tail = TRUE
  )

d = (0.092 - (uupuneet_pros/100)) / var(uupumus$mean, na.rm = TRUE)

```

Todennäköisesti työuupuneita on `r uupuneet` vastaajaa, mikä vastaa `r uupuneet_pros` prosenttia kaikista vastaajista. BAT-4-työkalun väestötason arvio ositti joulukuussa 2019 noin 9,2 prosenttia koko väestöstä kärsivän todennäköisestä työuupumuksesta [@hakanen2022, pp. 53]. Yksisuuntainen t-testi osoittaa, että otospopulaation työuupumusaste voi mahdollisesti olla pienempi kuin koko väestön aste:

$$
\text{t} = `r round(t.suure, digits = 2)`, \text{df} = `r n - 1`, \text{p} = `r round(p, digits = 3)`, \hat{\text{d}} = `r round(d, digits = 3)`
$$

Tuloksen todennäköisyysarvo on kuitenkin hieman korkeampi kuin vakiintunut 5 prosentin väärän positiivin raja, joten tulos on epävarma.
