# Valmistelu {#sec-valmistelu}

---
eval: true
---

```{r}
#| label: valmistelu-00-paketit
#| echo: false
#| warning: false

# Avataan tarvittavat paketit. Jos niitä ei ole asennettuna, ladataan ne verkosta.

paketit <- c("tidyverse")

lapply(paketit, require, character.only = TRUE)

```

## Datatiedoston importointi {#sec-valmistelu-importointi}

```{r}
#| label: valmistelu-01-importointi

data <- read.csv2("output/nimettydata.csv", tryLogical = FALSE) %>% as_tibble()

```

## ID-muuttujan koodaus {#sec-valmistelu-id}

Tarvitsemme tunnistemuuttujan, jotta voimme myöhemmin uudelleenkoodata organisaatioasemamuuttujan.

```{r}
#| label: valmistelu-03-idmuuttuja

data <- data %>%
  tibble::rowid_to_column("ID")

```

## Järjestelmä-puuttuvien arvojen uudelleenkoodaus {#sec-valmistelu-puuttuvatarvot}

Tässä vaiheessa datatiedosto on täysin raaka. Ensimmäisenä pitää uudelleenkoodata muuttujat seuraavilla tavoilla:

1.  Jos vastaajalle ei tarjottu vastausmahdollisuutta tiettyyn kysymykseen (ketjutusten takia), hänelle merkitään arvo `-1` (SYSMIS, eli järjestelmä-puuttuva).
2.  Jos vastaajalle tarjottiin vastausmahdollisuus, mutta hän ei vastannut, jätetään arvo `NA` (USRMIS, eli käyttäjä-puuttuva).

### Esiintyvyysmittarit (k3-k4 + k5-k11, k12-k13 + k14-k20) {#sec-valmistelu-puuttuvatarvot-esiintyvyys}

1.  **Tarkennusmittareille erikseen:** Kaikki arvot `1, 2` muutetaan arvoksi `1`, jotta voidaan tehdä summamuuttujia myöhemmin. Muutos tehdään ensin, jotta voidaan sitten tehdä `NA ~ -1` -muutos alla.
2.  **Kaikki esiintyvyysmittarit** (7 + 7 settiä): Jos vastaaja ei ole kokenut kohtelun muotoa omakohtaisesti *eikä* havainnut sitä, hänen vastauksensa kohtelua vastaavilla lisätietomittareilla tulisi olla `-1`.

```{r}
#| label: valmistelu-04-sysmis-esiintyvyydet

# Mutate-across -verbiyhdistelmällä voidaan muuttaa X määrä muuttujia
# samaan aikaan, kopioiden kaikki muut muuttujat tulokseen

# Tarkennusmittareilla muutetaan ensin kaikki merkityt arvot (1 tai 2) arvoksi 1
# Sen jälkeen muutetaan yllä mainitulla logiikalla NA-arvot joko NA:ksi tai arvoksi -1
# Tämä helpottaa Webropolin arvojen korjauksen: Webropol merkitsee valintaruudun arvoksi numeron, joka vastaa ruudun kysymyksen järjestyslukua. Tämä pitää korjata, jotta voidaan luotettavasti tehdä summamuuttujia ym. myöhemmin.

### Organisaation sisäiset kokemukset
# Tarkennusmittarit
data <- data %>%
  mutate(
    across(
      k5_1_1:k11_16_2,
      ~ case_match(
        .x,
        1 ~ 1,
        2 ~ 1,
        NA ~ NA
      )
    )
  )

# Verbaalinen väkivalta
data <- data %>%
  mutate(
    across(
      k5_1_1:k5_9_2,
      ~ case_when(k3_1 == 1 & k4_1 == 1 ~ -1, .default = .x)
    )
  )

# Omaisuuden vahingoittaminen ja varastaminen
data <- data %>%
  mutate(
    across(
      k6_1_1:k6_10_2,
      ~ case_when(k3_2 == 1 & k4_2 == 1 ~ -1, .default = .x)
    )
  )

# Uhkailu
data <- data %>%
  mutate(
    across(
      k7_1_1:k7_14_2,
      ~ case_when(k3_3 == 1 & k4_3 == 1 ~ -1, .default = .x)
    )
  )

# Fyysinen väkivalta
data <- data %>%
  mutate(
    across(
      k8_1_1:k8_11_2,
      ~ case_when(k3_4 == 1 & k4_4 == 1 ~ -1, .default = .x)
    )
  )

# Seksuaalinen häirintä tai väkivalta
data <- data %>%
  mutate(
    across(
      k9_1_1:k9_10_2,
      ~ case_when(k3_5 == 1 & k4_5 == 1 ~ -1, .default = .x)
    )
  )

# Vihamielisyys tai epäasiallinen kohtelu
data <- data %>%
  mutate(
    across(
      k10_1_1:k10_11_2,
      ~ case_when(k3_6 == 1 & k4_6 == 1 ~ -1, .default = .x)
    )
  )

# Syrjintä
data <- data %>%
  mutate(
    across(
      k11_1_1:k11_16_2,
      ~ case_when(k3_7 == 1 & k4_7 == 1 ~ -1, .default = .x)
    )
  )

### Organisaation ulkopuoliset kokemukset
# Tarkennusmittarit
data <- data %>%
  mutate(
    across(
      k14_1_1:k20_7_2,
      ~ case_match(
        .x,
        1 ~ 1,
        2 ~ 1,
        NA ~ NA
      )
    )
  )

# Verbaalinen väkivalta
data <- data %>%
  mutate(
    across(
      k14_1_1:k14_9_2,
      ~ case_when(k12_1 == 1 & k13_1 == 1 ~ -1, .default = .x)
    )
  )

# Omaisuuden vahingoittaminen ja varastaminen
data <- data %>%
  mutate(
    across(
      k15_1_1:k15_10_2,
      ~ case_when(k12_2 == 1 & k13_2 == 1 ~ -1, .default = .x)
    )
  )

# Uhkailu
data <- data %>%
  mutate(
    across(
      k16_1_1:k16_14_2,
      ~ case_when(k12_3 == 1 & k13_3 == 1 ~ -1, .default = .x)
    )
  )

# Fyysinen väkivalta
data <- data %>%
  mutate(
    across(
      k17_1_1:k17_11_2,
      ~ case_when(k12_4 == 1 & k13_4 == 1 ~ -1, .default = .x)
    )
  )

# Seksuaalinen häirintä tai väkivalta
data <- data %>%
  mutate(
    across(
      k18_1_1:k18_10_2,
      ~ case_when(k12_5 == 1 & k13_5 == 1 ~ -1, .default = .x)
    )
  )

# Vihamielisyys tai epäasiallinen kohtelu
data <- data %>%
  mutate(
    across(
      k19_1_1:k19_11_2,
      ~ case_when(k12_6 == 1 & k13_6 == 1 ~ -1, .default = .x)
    )
  )

# Syrjintä
data <- data %>%
  mutate(
    across(
      k20_1_1:k20_7_2,
      ~ case_when(k12_7 == 1 & k13_7 == 1 ~ -1, .default = .x)
    )
  )
```

### Vaikutusmittarit (k21-k23) {#sec-valmistelu-puuttuvatarvot-vaikutus}

2.  **Reaktiomittarit erikseen**: Kaikki olemassa olevat arvot (ei `NA`) muutetaan arvoksi `1`, jotta voidaan tehdä summamuuttujia myöhemmin. Muutos tehdään ensin, jotta voidaan sitten tehdä `NA ~ -1` -muutos alla.
3.  **Kaikki vaikutusmittarit**: Jos vastaaja on ilmoittanut, ettei hän ole omakohtaisesti kokenut yhtään epäasiallista kohtelua organisaation sisällä tai ulkopuolella (eli jokaisella kokemuksen ylämittarilla \[7+7 mittaria\] vastausarvo on `1` \[En ollenkaan\]), hänelle ei näytetä näitä kysymyksiä ja asetetaan siksi arvo `-1`.

```{r}
#| label: valmistelu-05-sysmis-vaikutukset

# Koodin selitykselle, ks. koodiblokki 02_sysmis_esiintyvyydet

# Reaktiot, muutetaan kaikki olemassa olevat arvot arvoksi "1", jätetään NA
data <- data %>%
  mutate(
    across(
      k23_1:k23_11,
      ~ case_when(
        !is.na(.x) ~ 1,
        .default = .x
      )
    )
  )

# Vakavuus, pitkäkestoisuus, jatkuu tällä hetkellä, sekä reaktiot
data <- data %>%
  mutate(
    across(
      k21_1:k23_11,
      ~ case_when(
        k3_1 == 1 & k3_2 == 1 & k3_3 == 1 & k3_4 == 1 & k3_5 == 1 & k3_6 == 1 & k3_7 == 1 & k12_1 == 1 & k12_2 == 1 & k12_3 == 1 & k12_4 == 1 & k12_5 == 1 & k12_6 == 1 & k12_7 == 1 ~ -1,
        .default = .x)
    )
  )
```

### Ilmoitusjärjestelmien koulutus (k25) {#sec-valmistelu-puuttuvatarvot-ilmokoulutus}

3.  **Ilmoitusjärjestelmien koulutus**: Niistä järjestelmistä, joista vastaaja sanoi että organisaatiossa on olemassa, mutta hän jätti vastaamatta niiden koulutuksen olemassaolosta, koodataan `NA` (käyttäjä-puuttuva). Muille koodataan `-1` (järjestelmä-puuttuva), sillä muut eivät nähneet sen järjestelmän riviä.

```{r}
#| label: valmistelu-06-sysmis-jarjestelmakoulutus

# Jokainen koulutusrivi erikseen
data <- data %>%
  mutate(
    across(
      k25_1,
      ~ case_when(k24_1 == 2 | k24_1 == 3 ~ -1, .default = .x)
    )
  )

data <- data %>%
  mutate(
    across(
      k25_2,
      ~ case_when(k24_2 == 2 | k24_2 == 3 ~ -1, .default = .x)
    )
  )

data <- data %>%
  mutate(
    across(
      k25_3,
      ~ case_when(k24_3 == 2 | k24_3 == 3 ~ -1, .default = .x)
    )
  )

```

### Taustakysymykset {#sec-valmistelu-puuttuvatarvot-taustakysymykset}

4.  **Sopimuspalokuntien organisaatiotoimimuuttujat**: Kaikki olemassa olevat arvot (ei `NA`) muutetaan arvoksi `1`, jotta voidaan myöhemmin hyödyntää muuttujaa organisaatioasemamuuttujan rakentamisessa helpommin. Tämä tehdään ennen kaikkia muita muunnoksia.
5.  **Työkuvan muutossuunnitelmat:** Kaikki olemassa olevat arvot (ei `NA`) muutetaan arvoksi `1`.
6.  **Taustakysymykset:** Kysymykset verrataan vastaajan organisaatiokuuluvuuteen. Niihin kysymyksiin, joihin vastaaja ei voinut vastata, merkitään arvo `-1`. Koska kaikki taustakysymykset olivat pakollisia, `NA`-arvoja ei pitäisi esiintyä ollenkaan kysymyksillä `k31-k41`.
    -   Pelastuslaitokset ja ensihoito näkevät kysymykset `k32, k39, k40` (eli ei näe kysymyksiä `k33, k34, k35, k36, k37, k38`)
    -   Sopimuspalokunnat ja palokuntayhdistykset näkevät kysymykset `k33, k34, k35, k36` (eli ei näe kysymyksiä `k32, k37, k38, k39, k40`)
    -   Valtakunnalliset järjestöt näkevät kysymykset `k37, k38` (eli ei näe kysymyksiä `k32, k33, k34, k35, k36, k39, k40`)
    -   Koulutusorganisaatiot näkevät kysymykset `k37, k38` (eli ei näe kysymyksiä `k32, k33, k34, k35, k36, k39, k40`)
    -   Kaikki näkevät kysymykset `k31, k41, k42, k43`
    -   Jos vastaaja on suorittavaa henkilöstöä (`k39 == 4`), hän näkee kysymyksen `k40`
    -   Jos vastaaja tekee varallaoloa (`k34 == 1`), hän näkee kysymyksen `k35`

```{r}
#| label: valmistelu-07-sysmis-taustakysymykset

# Sopimuspalokuntien organisaatiotoimimuuttujien korjaus ennen kaikkia muita koodauksia
data <- data %>%
  mutate(
    across(
      k36_1:k36_7,
      ~ case_when(
        !is.na(.x) ~ 1,
        .default = .x
      )
    )
  )

# Muutossuunnitelmat, muutetaan kaikki olemassa olevat arvot arvoksi "1", jätetään NA
data <- data %>%
  mutate(
    across(
      k42_1_1:k42_3_3,
      ~ case_when(
        !is.na(.x) ~ 1,
        .default = .x
      )
    )
  )

# Pelastuslaitokset ja ensihoito
data <- data %>%
  mutate(
    across(
      c(k33, k34, k35, k36_1:k36_7, k37, k38),
      ~ case_when(k2 == 1 ~ -1, .default = .x)
    )
  )

# Sopimuspalokunnat ja palokuntayhdistykset
data <- data %>%
  mutate(
    across(
      c(k32, k37, k38, k39, k40),
      ~ case_when(k2 == 2 ~ -1, .default = .x)
    )
  )
# Valtakunnalliset järjestöt
data <- data %>%
  mutate(
    across(
      c(k32:k36_7, k39, k40),
      ~ case_when(k2 == 3 ~ -1, .default = .x)
    )
  )

# Koulutusorganisaatiot
data <- data %>%
  mutate(
    across(
      c(k32:k36_7, k39, k40),
      ~ case_when(k2 == 4 ~ -1, .default = .x)
    )
  )

# Vastaaja ei ole suorittavaa henkilöstöä
data <- data %>%
  mutate(
    across(
      k40,
      ~ case_when(k39 == -1 | k39 == 1 | k39 == 2 | k39 == 3 | k39 == 5 | k39 == 6 ~ -1, .default = .x)
    )
  )

# Vastaaja ei tee varallaoloa
data <- data %>%
  mutate(
    across(
      k35,
      ~ case_when(k34 == -1 | k34 == 2 ~ -1, .default = .x)
    )
  )
```

## Uudelleenkoodaukset {#sec-valmistelu-uudelleenkoodaukset}

Loogisen tulkittavuuden vuoksi teemme seuraavat uudelleenkoodaukset:

1.  k\[3-4, 12-13\]\_\[1-7\] (Epäasiallisen ja väkivaltaisen kohtelun esiintyvyys, neljä mittaristoa):
    1.  \(1\) -\> (0)
    2.  \(2\) -\> (1)
    3.  \(3\) -\> (2)
    4.  \(4\) -\> (3)
    5.  \(5\) -\> (4)
    6.  \(6\) -\> (5)
    7.  \(7\) -\> (6)
    8.  \(8\) -\> (7)
2.  k25\_\[1-3\] (Raportointijärjestelmien koulutuksen olemassaolo):
    1.  \(1\) -\> (3)
    2.  \(2\) = (2)
    3.  \(3\) -\> (1)
    4.  \(4\) -\> (0)
3.  k26\_\[1-18\] (Asenteet ilmoitusjärjestelmiä kohtaan):
    1.  \(1\) -\> (7)
    2.  \(2\) -\> (6)
    3.  \(3\) -\> (5)
    4.  \(4\) = (4)
    5.  \(5\) -\> (3)
    6.  \(6\) -\> (2)
    7.  \(7\) -\> (1)
4.  k30\_\[1-13\] (Toimenpiteiden koettu hyödyllisyys):
    1.  \(1\) -\> (7)
    2.  \(2\) -\> (6)
    3.  \(3\) -\> (5)
    4.  \(4\) = (4)
    5.  \(5\) -\> (3)
    6.  \(6\) -\> (2)
    7.  \(7\) -\> (1)
5.  k34 (Tekee varallaoloa):
    1.  \(1\) = (1)
    2.  \(2\) -\> (0)

```{r}
#| label: valmistelu-08-uudelleenkoodaus

# Epäasiallisen ja väkivaltaisen kohtelun esiintyvyys, neljä mittaristoa
data <- data %>%
  mutate(
    across(
      c(k3_1:k4_7, k12_1:k13_7),
      ~ case_match(
        .x,
        1 ~ 0,
        2 ~ 1,
        3 ~ 2,
        4 ~ 3,
        5 ~ 4,
        6 ~ 5,
        7 ~ 6,
        8 ~ 7,
        NA ~ NA
      )
    )
  )

# Raportointijärjestelmien koulutuksen olemassaolo
data <- data %>%
  mutate(
    across(
      k25_1:k25_3,
      ~ case_match(
        .x,
        1 ~ 3,
        2 ~ 2,
        3 ~ 1,
        4 ~ 0,
        -1 ~ -1,
        NA ~ NA
      )
    )
  )

# Asenteet ilmoitusjärjestelmiä kohtaan
data <- data %>%
  mutate(
    across(
      k26_1:k26_18,
      ~ case_match(
        .x,
        1 ~ 7,
        2 ~ 6,
        3 ~ 5,
        4 ~ 4,
        5 ~ 3,
        6 ~ 2,
        7 ~ 1,
        -1 ~ -1,
        NA ~ NA
      )
    )
  )

# Ehdotettujen toimenpiteiden koettu hyödyllisyys
data <- data %>%
  mutate(
    across(
      k30_1:k30_13,
      ~ case_match(
        .x,
        1 ~ 7,
        2 ~ 6,
        3 ~ 5,
        4 ~ 4,
        5 ~ 3,
        6 ~ 2,
        7 ~ 1,
        -1 ~ -1,
        NA ~ NA
      )
    )
  )

# Tekee varallaoloa
data <- data %>%
  mutate(
    across(
      k34,
      ~ case_match(
        .x,
        1 ~ 1,
        2 ~ 0,
        -1 ~ -1,
        NA ~ NA
      )
    )
  )
```

### Organisaatioaseman ryhmäkoodaus {#sec-valmistelu-uudelleenkoodaukset-organisaatioasema}

Ennen anonymisointia kolmen organisaatioaseman muuttujat (`k36_[1-7], k38, k39`) tulee yhdistää yhdeksi muuttujaksi anonymisointisuunnitelman mukaisesti.

Lopullisessa muuttujassa on kuusi luokkaa: (1) Johto- tai esihenkilötaso, (2) Suorittava henkilöstö, (3) Asiantuntijat, (4) Hallinnollinen tai tukipalveluhenkilöstö, (5) Opetushenkilöstö, (6) Opiskelijat.

```{r}
#| label: valmistelu-09-organisaatioasema

# Jokaisen organisaatioryhmän kohdalla tehdään seuraavasti:
# 1. Valitse ryhmädata filter()-verbillä
# 2. Muuta Organisaatioasema-muuttuja ryhmän asemamuuttujan arvojen mukaisesti (ks. taustakysymykset-osio yllä sekä anonymisointisuunnitelma)
# 3. Päivitä vanha data uuden ryhmädatan riveillä ID-muuttujan avulla rows_update()-verbillä

# Näissä ei tarvitse käsitellä arvoa "-1", sillä meillä on täydellinen data käytettävissä jokaiselle organisaatio-ositetulle muuttujalle.

# Laadi tyhjä muuttuja ensin, jotta voidaan yhdistää data myöhemmin
# Placeholder-arvo on 0
data <- data %>%
  add_column(Organisaatioasema = numeric(nrow(data)))

# Pelastuslaitokset ja ensihoito (k2 == 1)
data <- data %>%
  dplyr::filter(k2 == 1) %>%
  mutate(
    Organisaatioasema = case_when(
      k39 == 1 | k39 == 2 ~ 1,
      k39 == 3 | k39 == 4 ~ 2,
      k39 == 5 ~ 3,
      k39 == 6 ~ 4
    )
  ) %>%
  rows_update(
    x = data,
    y = .,
    by = "ID"
  )

# Valtakunnalliset järjestöt (k2 == 3) sekä koulutusorganisaatiot (k2 == 4)
data <- data %>%
  filter(k2 == 3 | k2 == 4) %>%
  mutate(
    Organisaatioasema = case_when(
      k38 == 1 ~ 1,
      k38 == 2 ~ 3,
      k38 == 3 ~ 4,
      k38 == 4 ~ 5,
      k38 == 5 ~ 6
    )
  ) %>%
  rows_update(
    x = data,
    y = .,
    by = "ID"
  )

# Seuraavalla pitää yhdistää monivalintakysymykset prioriteettijärjestyksen mukaan.
# case_when valitsee ensimmäisen vastaavan arvon järjestyksessä, eli voimme käyttää tätä hyödyksemme prioriteetin soveltamisessa.

# Sopimuspalokunnat ja palokuntayhdistykset (k2 == 2)
data <- data %>%
  filter(k2 == 2) %>%
  mutate(
    Organisaatioasema = case_when(
      k36_3 == 1 | k36_6 == 1 ~ 1, # Yhdistystoiminnan johto- tai hallintotehtävät, tai muut vastuutehtävät
      k36_1 == 1 | k36_2 == 1 | k36_4 == 1 | k36_5 == 1 ~ 2, # Sammutus-, pelastus- tai ensivastetoiminta, operatiiviset johtotehtävät, tai muut vastuutehtävät
      k36_7 == 1 ~ 4 # Tukitoiminnot
    )
  ) %>%
  rows_update(
    x = data,
    y = .,
    by = "ID"
  )

# Viimeiseksi poistetaan vanhat yksityiskohtaiset muuttujat, koska niitä ei käytetä tulevaisuudessa ollenkaan. Siirretään myös Organisaatioasema loogisempaan paikkaan.
data <- data %>%
  select(-(k36_1:k36_7) & -(k38:k39)) %>%
  relocate(Organisaatioasema, .before = k40)
```

## Avovastauksen laadullinen koodaus {#sec-valmistelu-avovastaukset}

Tallensimme kaikki ei-tyhjät avovastaukset ID-numeron kanssa `csv`-muotoon laadullista koodausta varten.

```{r}
#| label: valmistelu-10-laadullinentallennus

data |>
  filter(!(k43 == '')) |>
  select(ID, k43) |>
  write.csv2("output/k43_koodattavaksi.csv", row.names = FALSE, fileEncoding = "UTF-8")

```

Luokittelu toteutettiin seuraavalla tavalla:

1.  Kolme tutkijaa (projektipäällikkö, hankkeen ulkopuolinen ihmistieteiden tutkija sekä hankkeen ulkopuolinen luonnontieteiden tutkija) kirjasivat jokaiselle avovastaukselle pelkistetyt lauseet. Tutkijat tekivät työn itsenäisesti eivätkä konsultoineet toisiaan kirjauksen aikana.
2.  Projektipäällikkö yhdisti luokittelut vertaamalla niitä toisiinsa ja kirjaamalla lopulliseksi pelkistetyksi lauseeksi kaikkia kolmea luokittelua vastaavat lauseet.
3.  Tutkijat kävivät läpi eroavat pelkistetyt lauseet ja merkitsi ne konsensuksen mukaan.
4.  Projektipäällikkö yhtenäisti sitten pelkistetyt lauseet alaluokiksi. Esimerkiksi luokkaan `epäasiallinen tai väkivaltainen kohtelu` sisältyi esimerkkilauseet `syrjintä`, `johdon epäasiallinen kohtelu`, `uhka- ja väkivaltatilanteet`, jne.
5.  Projektipäällikkö haki jokaisen lauseen esiintymismäärät aineistosta. Luokkia yhdistettiin kunnes jokaisessa luokassa oli vähintään 10 vastausta.
6.  Jokaisesta uniikista luokasta tehtiin oma muuttuja arvoilla `1` (vastaaja ilmaisi luokan vastauksessaan) tai `0` (vastaaja ei ilmaissut luokkaa vastauksessaan).

Alla olevissa listauksissa esitetään jokaisen luokan alaluokat aakkosjärjestyksessä. Useat syyt ovat samoja, mutta kirjoitusmuodoltaan eriävät: tämä johtuu osittain usean tutkijan koodauksesta, osittain myös vastaajien antamien vastausten muotoilusta.

::: panel-tabset
### Epäasiallinen tai väkivaltainen kohtelu

-   epäasiallinen kohtelu
-   epäasiallinen käytös
-   epäasialliseen kohteluun ei puututa
-   epäasialliseen kohteluun ei reagoida
-   epäasiallista kohtelua ei käsitellä
-   epätasa-arvoinen kohtelu
-   epätasa-arvoinen palkkaus
-   epätasapuolinen kohtelu
-   kollegoiden epäasiallinen kohtelu
-   kursseille pääsemättömyys
-   seksuaalinen häirintä
-   sosiaalinen eristäminen
-   sukupuolisyrjintä
-   syrjintä
-   syrjintä estää etenemisen
-   syrjintää rekrytoinnissa
-   tiedon pimittäminen
-   työnantajan epäoikeudenmukainen kohtelu
-   ulkopuolisten epäasiallinen kohtelu
-   valtakunnallinen johto välttää asioiden käsittelyä
-   esihenkilön epäasiallinen kohtelu
-   esihenkilön epätasapuolinen kohtelu
-   johdon epäasiallinen kohtelu
-   johdon epätasa-arvoinen kohtelu
-   lisääntynyt väkivalta
-   uhka- ja väkivaltatilanteet
-   väkivallan uhka
-   väkivalta
-   sidosryhmien epäasiallinen kohtelu

### Heikko johtaminen

-   heikko johtaminen
-   heikko johtamisosaaminen
-   huono johtaminen
-   huono johtamiskulttuuri
-   huonoa muutosjohtamista
-   ideologinen johtaminen
-   kehityksen suunnitelmallisuuden puute
-   vanhanaikainen johtamiskulttuuri
-   vanhentunut organisaatiokulttuuri

### Heikot työehdot

-   ei mahdollisuutta etätyöhön
-   epäsuhde palkan ja vaativuuden välillä
-   heikentyneet työsuhde-edut
-   heikentyneet työterveyspalvelut
-   heikko palkkaus
-   huono palkkaus
-   huonot työehdot
-   huonot työterveyspalvelut
-   liian korkea eläkeikä
-   liian vähän kollegoita
-   palkkaus
-   työn yksinäisyys
-   halu uudistaa tehtäväkenttää
-   heikot vaikutusmahdollisuudet
-   kehittämishalu
-   puuttumismahdollisuuksien puute
-   vaikuttamismahdollisuudet
-   vaikutusmahdollisuuksien lisääminen
-   vaikutusmahdollisuuksien puute
-   vähäiset vaikuttamismahdollisuudet

### Henkilökohtaiset syyt

-   elämäntilanteen muutos
-   haaveet yrittämisestä
-   henkilökohtaiset syyt
-   muutto
-   paikkakunnan vaihto
-   paluu toiselle alalle
-   perhesyyt
-   taloudelliset syyt
-   terveydelliset syyt
-   terveyden heikkeneminen
-   terveysriskit
-   terveyssyyt
-   työn ja perheen yhteensovittaminen
-   varusmiespalvelu
-   väsyminen
-   eläke
-   ikä
-   ikääntyminen
-   liian kauan samassa paikassa
-   pitkä työkokemus
-   pitkä työura
-   uran pituus
-   stressi
-   työuupumus

### Jatkuvuuden epävarmuus

-   jatkuvuuden epävarmuus
-   määräaikaisuudet
-   määräaikaisuudet eivät jatku
-   määräaikaisuus
-   pelko töiden loppumisesta
-   tehtävien liiallinen vaihtelevuus
-   työn jatkuva muutos
-   työnkuvan muutokset lyhyessä ajassa
-   työntekijöiden vaihtelevuus
-   työntekijöiden vaihtuvuus
-   työsuhteen epävarmuus

### Liikaa vaatimuksia

-   kasvaneet työvaatimukset
-   liialliset odotukset
-   liialliset vaatimukset
-   liika työtaakka
-   liikaa työtehtäviä
-   liikaa vaatimuksia
-   liikaa vastuuta
-   oman aseman pienentämisen halu
-   työn vaatimukset
-   työn vaativuus
-   vaatimukset lisääntyneet
-   vastuun vähentäminen
-   vastuuta ei jaeta

### Ongelmat työnteossa

-   ajan puute
-   epäselvä työnkuva
-   työkuvien epäselvyys
-   peruutetut hälytykset
-   pikkutarkkuus
-   päättämättömyys työpaikalla
-   työn tekemättä jättäminen
-   työnteon välttämistä
-   vastemäärittelyt
-   vähentyneet työtehtävät
-   vähäinen harjoittelu
-   yhdenmukaisuuden puute
-   yksitoikkoinen työ

### Ongelmat työyhteisössä

-   kuppikunnat
-   huono ilmapiiri
-   huono työilmapiiri
-   pelon ilmapiiri
-   työilmapiiri
-   epävarmuus työyhteisöön sopimisesta
-   henkilökemian ongelmat
-   ongelmia esihenkilön kanssa
-   sopeutumisvaikeudet
-   toisten kyvyttömyys itsereflektioon
-   ärsyyntyminen kollegoihin
-   alalla puutetta osaamisesta
-   muutosvastarinta
-   keskustelukulttuurin yksiäänisyys
-   ei tule toimeen toisten kanssa

### Organisaation rakenneongelmat

-   asiat eivät etene
-   byrokratia
-   byrokratian lisääntyminen
-   hva-uudistus
-   hva-uudistus johtanut päätöksenteon ja palkanmaksun ongelmiin
-   lisääntynyt byrokratia
-   organisaatiomuutokset
-   organisaation haasteet
-   organisaation jäykkyys
-   organisaatiota ei kehitetä
-   pelastustoimen ja ensihoidon työn erkaantuminen
-   rekrytointi haasteellista
-   hva-uudistuksesta johtuva paisunut byrokratia
-   yhteistoimintamenettely
-   YT-neuvottelut
-   organisaation kehittäminen muutoksien kautta
-   hva-uudistuksen tuoma resurssien puute[^valmistelu-1]

### Osaamisen kehittäminen

-   koulutus mahdollistaa muita työtehtäviä
-   opinnot
-   osaamisen kehittäminen
-   valmistuminen oppilaitoksesta
-   itsensä kehittäminen

### Puutteet arvostuksessa tai tuessa

-   koulutusta ei arvosteta
-   osaamisen arvostuksen puute
-   osaamisen väheksyminen
-   osaamisen väheksymistä
-   arvostuksen puute
-   organisaatioluottamuksen puute
-   työn arvostuksen puute
-   työstä ei anneta kiitosta
-   työtä ei arvosteta
-   valtion arvostuksen puute
-   vähäinen arvostus
-   organisaation välinpitämättömyys sopimuspalokuntia kohtaan
-   pelastuslaitos ei arvosta sopimuspalokuntalaisia
-   pelastuslaitos ei välitä sopimuspalokunnan tarpeista
-   sopimuspalokuntaa ei arvosteta pelastuslaitoksella
-   sopimuspalokuntien arvostuksen puute
-   esihenkilön olematon tuki
-   esihenkilöt eivät tue väkivaltatilanteissa
-   johdon tuen puute vähäinen
-   organisaatiotuki
-   alan maineen vääristyminen

### Puutteet etenemismahdollisuuksissa

-   etenemismahdollisuuksien lisääminen
-   etenemismahdollisuuksien puute
-   heikot etenemismahdollisuudet

### Puutteet motivaatiossa

-   epämielekäs työ
-   heikko mielenkiinto alaa kohtaan
-   heikko motivaatio
-   kiinnostuksen kohteet
-   kiinnostuksen muutokset
-   kiinnostuksen puute
-   kiinnostus muita tehtäviä kohtaan
-   kiinnostus toista organisaatiota kohtaan
-   kyllästyminen
-   mielekkyyden ylläpitäminen
-   mielenkiinto muihin tehtäviin
-   motivaation heikkeneminen
-   motivaation puute
-   motivaation ylläpito
-   organisaation vaihto
-   tehtävien yksitoikkoisuus
-   turhautuminen työtehtäviin
-   työ ei miellytä
-   työ ei vastaa odotuksia
-   työnkuva ei vastaa odotuksia
-   työtehtävien vähäisyys
-   vähentynyt kiinnostus
-   väärä ala

### Resurssipula

-   liian vähän resursseja
-   resurssien puute
-   resurssipula
-   hva-uudistuksen tuoma resurssien puute[^valmistelu-2]

### Työkuormitus

-   henkinen kuormitus
-   henkinen väsymys työhön
-   kaksi työtä kuormittavat liikaa
-   lisääntynyt työkuorma
-   pelko jaksamisesta eläkeikään asti
-   työ ottaa enemmän kuin antaa
-   työ vie liikaa aikaa
-   työkuormitus

### Työnkuvan muutos

-   eteneminen johtotehtäviin
-   siirtyminen esihenkilötehtäviin
-   siirtyminen johtotehtäviin
-   tehtävien vaihto
-   tehtävänkuvan muutos
-   työnkuvan kehittäminen
-   työnkuvan laajentaminen
-   työnkuvan muutokset
-   työnkuvan muutos
-   työnkuvan muuttaminen
-   työnkuvan tarkentaminen
-   työpaikan vaihtaminen
-   työtehtävien vaihto
-   työympäristön muutoksen halu
-   ulkomaille töihin
-   uudet haasteet
-   uusia haasteita
-   vaihtelu
-   vaihtelua työhön

### Urakehitys

-   ammatillinen kehitys
-   urakehityksen puute
-   urakehitys
-   etenemishalu/urakehitys

### Vuorotyö

-   siirtyminen pois vuorotyöstä
-   vuorotyö
-   yö- ja viikonlopputyöt
:::

[^valmistelu-1]: Koodattu koodeihin "Organisaation rakenneongelmat" ja "Resurssipula".

[^valmistelu-2]: Koodattu koodeihin "Organisaation rakenneongelmat" ja "Resurssipula".

```{r}
#| label: valmistelu-11-laadullinenluokitus

# Haetaan luokat csv-taulukosta takaisin aineistoon.

laadulliset <- read.csv2("output/05-laadullisetkoodaukset.csv", tryLogical = FALSE) %>% as_tibble()

data <- data |>
  left_join(
    y = laadulliset,
    by = "ID"
  ) |>
  select(!k43)

```

## Datan tallennus {#sec-valmistelu-datatallennus}

Koodausten jälkeen tallensimme lopullisen datatiedoston `csv`-muotoon. Tallennusta ei ole saatavilla verkkosivun lähdekoodista tietosuojan takia.

```{r}
#| label: valmistelu-12-datatallennus

write.csv2(data, file = "output/koodattudata.csv", row.names = FALSE)

```
