# Valmistelu

```{r}
#| label: 00_paketit
#| eval: false
#| echo: false

# Avataan tarvittavat paketit. Jos niitä ei ole asennettuna, ladataan ne verkosta.Y

paketit <- c("tidyverse")

lapply(paketit, require, character.only = TRUE)

```

## Datatiedoston importointi

```{r}
#| label: 01_importointi
#| eval: false

data <- read.csv2("data/TESTI_Epäasiallinen kohtelu pelastusalalla ja ensihoidossa_Suomi.csv") %>% as_tibble()

```

## Järjestelmä-puuttuvien arvojen uudelleenkoodaus

Tässä vaiheessa datatiedosto on täysin raaka. Ensimmäisenä pitää uudelleenkoodata muuttujat seuraavilla tavoilla:

1.  Jos vastaajalle ei tarjottu vastausmahdollisuutta tiettyyn kysymykseen (ketjutusten takia), hänelle merkitään arvo `-1` (SYSMIS, eli järjestelmä-puuttuva).
2.  Jos vastaajalle tarjottiin vastausmahdollisuus, mutta hän ei vastannut, jätetään arvo `NA` (USRMIS, eli käyttäjä-puuttuva).

### Esiintyvyysmittarit (k3-k4 + k5-k11, k12-k13 + k14-k20)

**TODO: Koodataan tarkennusmittarit uudelleen, jotta 1 = valittu, -1 = ei esitetty ja NA = ei valittu. Sama pätee kaikkiin monivalintamatriiseihin kyselyssä.**

1.  **Kaikki esiintyvyysmittarit** (7 + 7 settiä): Jos vastaaja ei ole kokenut kohtelun muotoa omakohtaisesti *eikä* havainnut sitä, hänen vastauksensa kohtelua vastaavilla lisätietomittareilla tulisi olla `-1`.

```{r}
#| label: 02_sysmis_esiintyvyydet
#| eval: false

# Mutate-across -verbiyhdistelmällä voidaan muuttaa X määrä muuttujia
# samaan aikaan, kopioiden kaikki muut muuttujat tulokseen

### Organisaation sisäiset kokemukset
# Verbaalinen väkivalta
data <- data %>%
  mutate(
    across(
      k5_1_1:k5_9_2,
      ~ case_when(k3_1 == 1 & k4_1 == 1 ~ -1, .default = .x)
    )
  )

# Omaisuuden vahingoittaminen ja varastaminen
data <- data %>%
  mutate(
    across(
      k6_1_1:k6_10_2,
      ~ case_when(k3_2 == 1 & k4_2 == 1 ~ -1, .default = .x)
    )
  )

# Uhkailu
data <- data %>%
  mutate(
    across(
      k7_1_1:k7_14_2,
      ~ case_when(k3_3 == 1 & k4_3 == 1 ~ -1, .default = .x)
    )
  )

# Fyysinen väkivalta
data <- data %>%
  mutate(
    across(
      k8_1_1:k8_11_2,
      ~ case_when(k3_4 == 1 & k4_4 == 1 ~ -1, .default = .x)
    )
  )

# Seksuaalinen häirintä tai väkivalta
data <- data %>%
  mutate(
    across(
      k9_1_1:k9_10_2,
      ~ case_when(k3_5 == 1 & k4_5 == 1 ~ -1, .default = .x)
    )
  )

# Vihamielisyys tai epäasiallinen kohtelu
data <- data %>%
  mutate(
    across(
      k10_1_1:k10_11_2,
      ~ case_when(k3_6 == 1 & k4_6 == 1 ~ -1, .default = .x)
    )
  )

# Syrjintä
data <- data %>%
  mutate(
    across(
      k11_1_1:k11_16_2,
      ~ case_when(k3_7 == 1 & k4_7 == 1 ~ -1, .default = .x)
    )
  )

### Organisaation ulkopuoliset kokemukset
# Verbaalinen väkivalta
data <- data %>%
  mutate(
    across(
      k14_1_1:k14_9_2,
      ~ case_when(k12_1 == 1 & k13_1 == 1 ~ -1, .default = .x)
    )
  )

# Omaisuuden vahingoittaminen ja varastaminen
data <- data %>%
  mutate(
    across(
      k15_1_1:k15_10_2,
      ~ case_when(k12_2 == 1 & k13_2 == 1 ~ -1, .default = .x)
    )
  )

# Uhkailu
data <- data %>%
  mutate(
    across(
      k16_1_1:k16_14_2,
      ~ case_when(k12_3 == 1 & k13_3 == 1 ~ -1, .default = .x)
    )
  )

# Fyysinen väkivalta
data <- data %>%
  mutate(
    across(
      k17_1_1:k17_11_2,
      ~ case_when(k12_4 == 1 & k13_4 == 1 ~ -1, .default = .x)
    )
  )

# Seksuaalinen häirintä tai väkivalta
data <- data %>%
  mutate(
    across(
      k18_1_1:k18_10_2,
      ~ case_when(k12_5 == 1 & k13_5 == 1 ~ -1, .default = .x)
    )
  )

# Vihamielisyys tai epäasiallinen kohtelu
data <- data %>%
  mutate(
    across(
      k19_1_1:k19_11_2,
      ~ case_when(k12_6 == 1 & k13_6 == 1 ~ -1, .default = .x)
    )
  )

# Syrjintä
data <- data %>%
  mutate(
    across(
      k20_1_1:k20_7_2,
      ~ case_when(k12_7 == 1 & k13_7 == 1 ~ -1, .default = .x)
    )
  )
```

### Vaikutusmittarit (k21-k23)

2.  **Kaikki vaikutusmittarit**: Jos vastaaja on ilmoittanut, ettei hän ole omakohtaisesti kokenut yhtään epäasiallista kohtelua organisaation sisällä tai ulkopuolella (eli jokaisella kokemuksen ylämittarilla \[7+7 mittaria\] vastausarvo on `1` \[En ollenkaan\]), hänelle ei näytetä näitä kysymyksiä ja asetetaan siksi arvo `-1`.

```{r}
#| label: 03_sysmis_vaikutukset
#| eval: false

# Koodin selitykselle, ks. koodiblokki 02_sysmis_esiintyvyydet

# Vakavuus, pitkäkestoisuus, jatkuu tällä hetkellä, sekä reaktiot
data <- data %>%
  mutate(
    across(
      k21_1:k23_11,
      ~ case_when(
        k3_1 == 1 & k3_2 == 1 & k3_3 == 1 & k3_4 == 1 & k3_5 == 1 & k3_6 == 1 & k3_7 == 1 & k12_1 == 1 & k12_2 == 1 & k12_3 == 1 & k12_4 == 1 & k12_5 == 1 & k12_6 == 1 & k12_7 == 1 ~ -1,
        .default = .x)
    )
  )
```

### Ilmoitusjärjestelmien koulutus (k25)

3.  **Ilmoitusjärjestelmien koulutus**: Niistä järjestelmistä, joista vastaaja sanoi että organisaatiossa on olemassa, mutta hän jätti vastaamatta niiden koulutuksen olemassaolosta, koodataan `NA` (käyttäjä-puuttuva). Muille koodataan `-1` (järjestelmä-puuttuva), sillä muut eivät nähneet sen järjestelmän riviä.

```{r}
#| label: 04_sysmis_jarjestelmakoulutus
#| eval: false

# Jokainen koulutusrivi erikseen
data <- data %>%
  mutate(
    across(
      k25_1,
      ~ case_when(k24_1 == 2 | k24_1 == 3 ~ -1, .default = .x)
    )
  )

data <- data %>%
  mutate(
    across(
      k25_2,
      ~ case_when(k24_2 == 2 | k24_2 == 3 ~ -1, .default = .x)
    )
  )

data <- data %>%
  mutate(
    across(
      k25_3,
      ~ case_when(k24_3 == 2 | k24_3 == 3 ~ -1, .default = .x)
    )
  )

```

### Taustakysymykset

4.  **Taustakysymykset:** Kysymykset verrataan vastaajan organisaatiokuuluvuuteen. Niihin kysymyksiin, joihin vastaaja ei voinut vastata, merkitään arvo `-1`. Koska kaikki taustakysymykset olivat pakollisia, `NA`-arvoja ei pitäisi esiintyä ollenkaan kysymyksillä `k31-k41`.
    -   Pelastuslaitokset ja ensihoito näkevät kysymykset `k32, k39, k40` (eli ei näe kysymyksiä `k33, k34, k35, k36, k37, k38`)
    -   Sopimuspalokunnat ja palokuntayhdistykset näkevät kysymykset `k33, k34, k35, k36` (eli ei näe kysymyksiä `k32, k37, k38, k39, k40`)
    -   Valtakunnalliset järjestöt näkevät kysymykset `k37, k38` (eli ei näe kysymyksiä `k32, k33, k34, k35, k36, k39, k40`)
    -   Koulutusorganisaatiot näkevät kysymykset `k37, k38` (eli ei näe kysymyksiä `k32, k33, k34, k35, k36, k39, k40`)
    -   Kaikki näkevät kysymykset `k31, k41, k42, k43`
    -   Jos vastaaja on suorittavaa henkilöstöä (`k39 == 4`), hän näkee kysymyksen `k40`
    -   Jos vastaaja tekee varallaoloa (`k34 == 1`), hän näkee kysymyksen `k35`

```{r}
#| label: 05_sysmis_taustakysymykset
#| eval: false

# Pelastuslaitokset ja ensihoito
data <- data %>%
  mutate(
    across(
      c(k33, k34, k35, k36_1:k36_7, k37, k38),
      ~ case_when(k2 == 1 ~ -1, .default = .x)
    )
  )

# Sopimuspalokunnat ja palokuntayhdistykset
data <- data %>%
  mutate(
    across(
      c(k32, k37, k38, k39, k40),
      ~ case_when(k2 == 2 ~ -1, .default = .x)
    )
  )
# Valtakunnalliset järjestöt
data <- data %>%
  mutate(
    across(
      c(k32:k36_7, k39, k40),
      ~ case_when(k2 == 3 ~ -1, .default = .x)
    )
  )

# Koulutusorganisaatiot
data <- data %>%
  mutate(
    across(
      c(k32:k36_7, k39, k40),
      ~ case_when(k2 == 4 ~ -1, .default = .x)
    )
  )

# Vastaaja ei ole suorittavaa henkilöstöä
data <- data %>%
  mutate(
    across(
      k40,
      ~ case_when(k39 == -1 | k39 == 1 | k39 == 2 | k39 == 3 | k39 == 5 | k39 == 6 ~ -1, .default = .x)
    )
  )

# Vastaaja ei tee varallaoloa
data <- data %>%
  mutate(
    across(
      k35,
      ~ case_when(k34 == -1 | k34 == 2 ~ -1, .default = .x)
    )
  )
```

## Uudelleenkoodaukset

Loogisen tulkittavuuden vuoksi teemme seuraavat uudelleenkoodaukset:

1.  k25\_\[1-3\] (Raportointijärjestelmien koulutuksen olemassaolo):
    1.  \(1\) -\> (3)
    2.  \(2\) = (2)
    3.  \(3\) -\> (1)
    4.  \(4\) -\> (0)
2.  k26\_\[1-18\] (Asenteet ilmoitusjärjestelmiä kohtaan):
    1.  \(1\) -\> (7)
    2.  \(2\) -\> (6)
    3.  \(3\) -\> (5)
    4.  \(4\) = (4)
    5.  \(5\) -\> (3)
    6.  \(6\) -\> (2)
    7.  \(7\) -\> (1)
3.  k30\_\[1-13\] (Toimenpiteiden koettu hyödyllisyys):
    1.  \(1\) -\> (7)
    2.  \(2\) -\> (6)
    3.  \(3\) -\> (5)
    4.  \(4\) = (4)
    5.  \(5\) -\> (3)
    6.  \(6\) -\> (2)
    7.  \(7\) -\> (1)
4.  k34 (Tekee varallaoloa):
    1.  \(1\) = (1)
    2.  \(2\) -\> (0)

```{r}
#| label: 06_uudelleenkoodaus
#| eval: false

# Raportointijärjestelmien koulutuksen olemassaolo
data <- data %>%
  mutate(
    across(
      k25_1:k25_3,
      ~ case_match(
        .x,
        1 ~ 3,
        2 ~ 2,
        3 ~ 1,
        4 ~ 0,
        -1 ~ -1,
        NA ~ NA
      )
    )
  )

# Asenteet ilmoitusjärjestelmiä kohtaan
data <- data %>%
  mutate(
    across(
      k26_1:k26_18,
      ~ case_match(
        .x,
        1 ~ 7,
        2 ~ 6,
        3 ~ 5,
        4 ~ 4,
        5 ~ 3,
        6 ~ 2,
        7 ~ 1,
        -1 ~ -1,
        NA ~ NA
      )
    )
  )

# Tekee varallaoloa
data <- data %>%
  mutate(
    across(
      k34,
      ~ case_match(
        .x,
        1 ~ 1,
        2 ~ 0,
        -1 ~ -1,
        NA ~ NA
      )
    )
  )
```

### Organisaatioaseman ryhmäkoodaus {#sec-organisaatioaseman-ryhmäkoodaus}

Ennen anonymisointia kolmen organisaatioaseman muuttujat (`k36_[1-7], k38, k39`) tulee yhdistää yhdeksi muuttujaksi anonymisointisuunnitelman mukaisesti.

Lopullisessa muuttujassa on kuusi luokkaa: (1) Johto- tai esihenkilötaso, (2) Suorittava henkilöstö, (3) Asiantuntijat, (4) Hallinnollinen tai tukipalveluhenkilöstö, (5) Opetushenkilöstö, (6) Opiskelijat.

**TODO: Alla oleva koodi ei tällä hetkellä toimi. Koska `filter` poimii vastaavat rivit tuhoavasti, datasta poistuu ei-vastaavat rivit.**

```{r}
#| label: 07_organisaatioasema
#| eval: false

# Näissä ei tarvitse käsitellä arvoa "-1", sillä meillä on täydellinen data käytettävissä jokaiselle organisaatio-ositetulle muuttujalle.

# Pelastuslaitokset ja ensihoito (k2 == 1)
data <- data %>%
  rowwise() %>%
  filter(k2 == 1) %>%
  mutate(
    Organisaatioasema = case_when(
      k39 == 1 | k39 == 2 ~ 1,
      k39 == 3 | k39 == 4 ~ 2,
      k39 == 5 ~ 3,
      k39 == 6 ~ 4
    )
  )

# Valtakunnalliset järjestöt (k2 == 3) sekä koulutusorganisaatiot (k2 == 4)
data <- data %>%
  rowwise() %>%
  filter(k2 == 3 | k2 == 4) %>%
  mutate(
    Organisaatioasema = case_when(
      k38 == 1 ~ 1,
      k38 == 2 ~ 3,
      k38 == 3 ~ 4,
      k38 == 4 ~ 5,
      k38 == 5 ~ 6
    )
  )

# Seuraavalla pitää yhdistää monivalintakysymykset prioriteettijärjestyksen mukaan.
# case_when valitsee ensimmäisen vastaavan arvon järjestyksessä, eli voimme käyttää tätä hyödyksemme prioriteetin soveltamisessa.

# Sopimuspalokunnat ja palokuntayhdistykset (k2 == 2)
data <- data %>%
  rowwise() %>%
  filter(k2 == 2) %>%
  mutate(
    Organisaatioasema = case_when(
      k36_3 == 1 | k36_6 == 1 ~ 1, # Yhdistystoiminnan johto- tai hallintotehtävät, tai muut vastuutehtävät
      k36_1 == 1 | k36_2 == 1 | k36_4 == 1 | k36_5 == 1 ~ 2, # Sammutus-, pelastus- tai ensivastetoiminta, operatiiviset johtotehtävät, tai muut vastuutehtävät
      k36_7 == 1 ~ 4 # Tukitoiminnot
    )
  )

```
