# Tulosten yleiskuvaus {#sec-yleiskuvailu}

---
eval: true
---

```{r}
#| label: yleiskuvailu-00-valmistelu
#| code-summary: "Pakettien ja datan avaaminen"

library(ggplot2) # Kuvioiden piirtämiseen
library(dplyr) # Datamanipulointiin
library(magrittr) # Putken käyttö
library(tidyr) # Datamanipulointiin
library(ggstatsplot) # Tilastollisten testikuvioiden piirtämiseen

varit <- c("#873073", "#893deb", "#fe79ec", "#29d8fd", "#25919d", "#96da31", "#598322")

data <- read.csv2("data/kirjallisuuskatsaus/metatiedot.csv")

laatu_määrälliset <- read.csv2("data/kirjallisuuskatsaus/laadunarviointi_määrällisetkyselyt.csv")
laatu_laadulliset <- read.csv2("data/kirjallisuuskatsaus/laadunarviointi_laadullisettutkimukset.csv")

```

## Julkaisuvuodet {#sec-yleiskuvailu-julkaisuvuodet}

| Vuosi                 | Määrä (%)   |
|-----------------------|-------------|
| 2010                  | 1 (1,4 %)   |
| 2011                  | 6 (8,7 %)   |
| 2012                  | 0           |
| 2013                  | 3 (4,3 %)   |
| 2014                  | 3 (4,3 %)   |
| 2015                  | 1 (1,4 %)   |
| 2016                  | 6 (8,7 %)   |
| 2017                  | 5 (7,2 %)   |
| 2018                  | 5 (7,2 %)   |
| 2019                  | 9 (13,0 %)  |
| 2020                  | 5 (7,2 %)   |
| 2021                  | 9 (13,0 %)  |
| 2022                  | 10 (14,5 %) |
| 2023[^yleiskuvailu-1] | 6 (8,7 %)   |

: Kirjallisuuskatsauksen tulokset julkaisuvuosittain. Prosenttiluvut eivät ynnää sataan prosenttiin pyöristysvirheen takia. {#tbl-yleiskuvailu-vuosi}

[^yleiskuvailu-1]: Kirjallisuuskatsauksen haku rajattiin ajalle 1.1.2010 - 30.9.2023. Vuoden 2023 tulokset ovat siten osittaisia, ja tutkimuksia on voitu julkaista päätösajan jälkeen.

```{r}
#| label: fig-yleiskuvailu-vuosi
#| fig-cap: "Kirjallisuuskatsauksen tulokset julkaisuvuosittain"
#| code-summary: "Kuvion piirtäminen"

ggplot(data = data, mapping = aes(x = Vuosi)) + 
  geom_bar(stat = "count", fill = "#c20e1a") +
  labs(y = "Määrä (n)") + 
  scale_x_continuous(breaks = seq(from = 2010, to = 2023)) + 
  geom_text(
    aes(label = after_stat(count)),
    stat = "count",
    vjust = 1.5,
    colour = "white"
  )

```

Tutkimusten julkaisuvuodet painottuvat 2010-luvun loppupuolelle ja 2020-luvun alkuun. Julkaisuvuosien mediaani on `r median(data$Vuosi, na.rm = TRUE)`.

## Tutkimusasetelmat {#sec-yleiskuvailu-tutkimusasetelmat}

| Asetelma            | Määrä (%)   |
|---------------------|-------------|
| Määrällinen         | 48 (69,6 %) |
| Monimenetelmällinen | 6 (8,7 %)   |
| Laadullinen         | 15 (21,7 %) |

: Kirjallisuuskatsauksen tulokset tutkimusasetelmittain. Prosenttiluvut eivät ynnää sataan prosenttiin pyöristysvirheen takia. {#tbl-yleiskuvailu-asetelmat}

```{r}
#| label: fig-yleiskuvailu-asetelmat
#| fig-cap: "Kirjallisuuskatsauksen tulokset tutkimusasetelmittain"
#| code-summary: "Kuvion piirtäminen"

ggplot(data = data, mapping = aes(x = Tutkimusasetelma)) + 
  geom_bar(stat = "count", fill = "#c20e1a") +
  labs(y = "Määrä (n)", x = "Tutkimusasetelmat") + 
  scale_x_discrete(breaks = unique(data$Tutkimusasetelma)) +
  geom_text(
    aes(label = after_stat(count)),
    stat = "count",
    vjust = 1.5,
    colour = "white"
  )

```

Yleisin tutkimusasetelma on määrällinen, joko kysely- tai rekisteritutkimuksena. Laadullisissa tutkimuksissa hyödynnettiin kyselylomakkeita, yksilö- ja ryhmähaastatteluja sekä havainnointia ja etnografiaa. Monimenetelmälliset asetelmat yhdistivät useasti määrällisen strukturoidun kyselyn ja haastattelututkimuksen, joko kehittäen kyselytyökalua laadullisin menetelmin tai rakentaen toimintasuunnitelmaa kyselytulosten pohjalta.

## Julkaisumuodot {#sec-yleiskuvailu-julkaisumuodot}

| Muoto                             | Määrä (%) |
|-----------------------------------|-----------|
| Vertaisarvioitu tutkimusartikkeli | 40 (58 %) |
| Organisaatioraportti              | 3 (4 %)   |
| Opinnäyte                         | 25 (36 %) |
| Kirjan luku                       | 1 (1 %)   |

: Kirjallisuuskatsauksen tulokset julkaisumuodottain. Prosenttiluvut eivät ynnää sataan prosenttiin pyöristysvirheen takia. {#tbl-yleiskuvailu-julkaisumuodot}

```{r}
#| label: fig-yleiskuvailu-julkaisumuodot
#| fig-cap: "Kirjallisuuskatsauksen tulokset julkaisumuodottain"
#| code-summary: "Kuvion piirtäminen"

ggplot(data = data, mapping = aes(x = Muoto)) + 
  geom_bar(stat = "count", fill = "#c20e1a") +
  labs(y = "Määrä (n)", x = "Julkaisumuodot") + 
  scale_x_discrete(breaks = unique(data$Muoto)) +
  geom_text(
    aes(label = after_stat(count)),
    stat = "count",
    vjust = 1.5,
    colour = "white"
  )

```

Yleisin julkaisumuoto on vertaisarvioitu tutkimusartikkeli, jota seuraa opinnäytteet. Organisaatioraportteja ei löytynyt suuresti, ja haku tuotti vain yhden sisällytetyn vertaisarvioidun kirjan luvun.

## Tutkimusmaat {#sec-yleiskuvailu-tutkimusmaat}

| Maa                | Määrä (%) |
|--------------------|-----------|
| Alankomaat         | 3 (4 %)   |
| Englanti           | 2 (3 %)   |
| Espanja            | 1 (1 %)   |
| Italia             | 2 (3 %)   |
| Liettua            | 1 (1 %)   |
| Norja              | 1 (1 %)   |
| Puola              | 2 (3 %)   |
| Ruotsi             | 4 (6 %)   |
| Saksa              | 3 (4 %)   |
| Suomi              | 39 (57 %) |
| Sveitsi            | 1 (1 %)   |
| Tsekki             | 1 (1 %)   |
| Turkki             | 6 (9 %)   |
| Ukraina            | 1 (1 %)   |
| Ei sovellettavissa | 2 (3 %)   |

: Kirjallisuuskatsauksen tulokset tutkimusmaittain {#tbl-yleiskuvailu-maat}

```{r}
#| label: fig-yleiskuvailu-maat
#| fig-cap: 'Kirjallisuuskatsauksen tulokset maittain ja julkaisumuodottain. Tuloksissa ei ole  suomalaisia tutkimuksia. N/A = Ei sovellettavissa.'
#| code-summary: "Kuvion piirtäminen"

data %>% dplyr::filter(Toteutusmaa != "Suomi") %>%
  ggplot(mapping = aes(x = Toteutusmaa, fill = Muoto)) + 
  geom_bar(stat = "count") +
  labs(y = "Määrä (n)", x = "Toteutusmaat") + 
  scale_x_discrete(
    breaks = unique(data$Toteutusmaa),
    guide = guide_axis(angle = 45)
  ) +
  geom_text(
    aes(label = after_stat(count)),
    stat = "count",
    vjust = -0.5,
    colour = "black",
    position = position_stack(vjust = 0.5)
  )

```

Kuvasta on poistettu suomalaiset tutkimukset, koska tutkimuksia haettiin useammassa muodossa kuin eurooppalaisia tutkimuksia.

Suomalaiset tutkimukset edustivat yli puolia kaikista tuloksista. Tämä voi osittain kuitenkin selittyä laajemmalla hakumenettelyllä suomalaisten tutkimusten osalta.

Yleisimmät tutkimusmaat Suomen ulkopuolella olivat Turkki, Ruotsi, Alankomaat ja Saksa. Muissa maissa oli julkaistu vain yksi tai kaksi tutkimusartikkelia.

# Tutkimusharhan riskiarvio {#sec-yleiskuvailu-tutkimusharha}

## Määrälliset kyselytutkimukset: Q-SSP-arvio {#sec-yleiskuvailu-tutkimusharha-maaralliset}

Määrällisten kyselytutkimusten osalta arvioimme tutkimusharhan riskin käyttäen *Quality of Survey Studies in Psychology* (Q-SSP) -työkalua [@protogerou2020]. Työkalulla on 20 instrumenttia neljässä eri kategoriassa: Johdanto ja tutkimuksen tarve (4 instrumenttia), osallistujien selosteet (3 instrumenttia), data (10 instrumenttia) ja etiikka (3 instrumenttia). Jokainen instrumentti on muotoiltu kysymykseksi (esim. "Was the problem or phenomenon under investigation defined, described, and justified?"), jolle tutkija koodaa vastauksen "Kyllä", "Ei", "Epäselvä" tai "N/A" (ei päde kyseiselle tutkimukselle). Vastausvaihtoehdot riippuvat kysymyksistä, jolloin kaikilla instrumenteilla ei ole mahdollista vastata "Epäselvä" tai "N/A".

Pisteytys voidaan suorittaa joko koko työkalulle tai erikseen kategorioille. Koko työkalun pisteytys $S$ lasketaan muuntamalla "Kyllä"-vastaukset $K$ arvoksi `1`, summaamalla kaikki arvot `1` yhteen, jakamalla summan pätevien instrumenttien määrällä $T$ ja kertomalla tulos sadalla:

$$ S = \frac{\sum{K}}{T}*100 $$ {#eq-yleiskuvailu-qssp}

Pätevien instrumenttien määrällä tarkoitetaan kaikkia instrumentteja, joille ei annettu arvoa "N/A". Tämä määrä voi vaihdella 17 ja 20 instrumenttien välillä.

Me määrittelimme kuitenkin kaikille tutkimuksille arvon "N/A" instrumentilla "Were participants debriefed at the end of data collection?", sillä emme tunnistaneet debriefing-menettelyn tarvetta katsauksemme tutkimuksissa.

Katsauksen käsittelemissä tutkimuksissa pätevien instrumenttien määrä oli 19 instrumenttia 48 tutkimuksille. Neljälle tutkimukselle pätevien instrumenttien määrä oli 18 instrumenttia [@maguire2018a; @pekurinen2017; @savoy2021; @schablon2022].

Hyväksyttävän tutkimuslaadun raja-arvo riippuu pätevien instrumenttien määrästä [@protogerou2020]:

-   Jos $T = 19$: rajana 73 %
-   Jos $T = 18$: rajana 72 %

```{r}
#| label: fig-yleiskuvailu-tutkimusharha-qssp-tutkimukset
#| fig-cap: "Q-SSP-harha-arvion tulokset aakkosjärjestyksessä tutkimuksittain (n = 52)"
#| code-summary: "Kuvion piirtäminen"

laatu_määrälliset %>%
  ggplot(mapping = aes(x = Viite)) +
  geom_col(aes(y = Score), fill = "#c20e1a") +
  geom_hline(yintercept = 73) +
  geom_hline(yintercept = 72, linetype = "dashed") +
  labs(y = "Luotettavuustaso (%)", x = "Julkaisu") +
  theme(axis.text.x = element_text(angle = 90, hjust = 1, vjust = 0.5)) + 
  ylim(0, 100)

```

Tutkimuksista vain kaksi yltävät laadukkaan tutkimuksen tasolle työkalun mukaan (@fig-yleiskuvailu-tutkimusharha-qssp-tutkimukset). Jos tutkimusharhan riskin raja-arvon laskee viiteenkymmeneen prosenttiin, 24 tutkimusta täyttävät kriteerin. Voidaan kuitenkin todeta, että tutkimusnäyttö on tämän tarkistuksen mukaan heikkoa.

```{r}
#| label: fig-yleiskuvailu-tutkimusharha-qssp-osaalueet
#| fig-cap: "Q-SSP-harha-arvion tulokset instrumenteittain (n = 52)"
#| code-summary: "Kuvion piirtäminen"

laatu_määrälliset_pivot <- laatu_määrälliset %>%
  tidyr::pivot_longer(
    Johdanto_1:Etiikka_3,
    names_to = "Osaalue"
  )

ggplot(laatu_määrälliset_pivot, aes(y = Osaalue, fill = value)) +
  geom_bar(orientation = "y") +
  geom_text(
    aes(label = after_stat(count)),
    stat = "count",
    colour = "white",
    position = position_stack(vjust = 0.5)
  ) +
  labs(x = "Määrä", fill = "Arvo") +
  scale_fill_manual(
    values = varit[c(1, 2, 7)]
  )

```

@fig-yleiskuvailu-tutkimusharha-qssp-tutkimukset näyttää tutkimusten tulokset instrumenteittain. Tutkimusten luotettavimmat tiedot löytyvät johdanto-osuuksista, joissa jopa 48 tutkimusta (92 %) kuvailevat ja motivoivat tutkimusongelman tekstissä.

Data-osuus on arvion osa-alueista heikoin, mutta vaihtelua esiintyy paljon. Vain kuusi tutkimusta määrittelivät selkeästi puuttuvat vastaukset jokaiselle muuttujalle, ja näistä vain kolme kuvailivat puuttuvien vastausten käsittelymenetelmät selkeästi. Toisaalta 43 tutkimusta (83 %) kuvailivat otannan demografisia piirteitä selkeästi.

Etiikan suhteen tutkimuksissa on myös parannettavaa. Noin puolet tutkimuksista ilmaisivat mahdolliset rahoituslähteet tai muut intressikonfliktit; on kuitenkin huomattava, että opinnäytteissä ei yleensä ilmaista intressejä, mikä vaikuttaa tuloksiin. 18 tutkimusta (38 %) ilmaisivat selkeästi saaneensa tietoisen suostumuksen vastaajilta.

Tarkistimme myös, onko julkaisumuotojen välillä eroja tutkimusten kokonaisriskiarviossa (@fig-yleiskuvailu-tutkimusharha-qssp-vertailut).

```{r}
#| label: fig-yleiskuvailu-tutkimusharha-qssp-vertailut
#| fig-cap: "Q-SSP-arvion tulokset julkaisumuodottain"
#| code-summary: "Kuvion piirtäminen"

ggbetweenstats(
  laatu_määrälliset,
  x = Julkaisumuoto,
  y = Score,
  type = "parametric",
  pairwise.display = "all",
  bf.message = FALSE,
  ylab = "Luotettavuus (%)"
)

```

Julkaisumuotojen välillä ei näytä olevan merkitseviä eroja $F(2, 5.36) = 1.03, p = .42, \text{parittaiset }p < .05$. Organisaatioraporttien pienen määrän vuoksi emme voi kuitenkaan olla varmoja eroista.

Luotettavuusarviot näyttäisivät olevan vaihtelempia tutkimusartikkeleiden kohdalla kuin opinnäytteiden. Syyksi voidaan epäillä opinnäytteiden tarkempia muotovaatimuksia, jolloin opinnäytteet ovat samankaltaisempia (ja siten sisältävät samoja asioita) toistensa kanssa kuin tutkimusartikkelit.

## Laadulliset tutkimukset: SRQR-arvio {#sec-yleiskuvailu-tutkimusharha-laadulliset}

Laadullisten tutkimusten arvioinniksi käytimme *Standards for Reporting Qualitative Research* (SRQR)-työkalua [@obrien2014]. Arviointikriteerejä on SRQR-menetelmässä 21 kappaletta jaettuna seitsemään osa-alueeseen: otsikko (1 mittari), tiivistelmä (1 mittari), johdanto (2 mittaria), metodologia (11 mittaria), tulokset (2 mittaria), johtopäätökset (2 mittaria) ja muut (2 mittaria). Mittaristolla voi laskea prosenttiluvun kaikista täyttyneistä kriteereistä, mutta luvulle ei ole vakiintuneita raja-arvoja.

Arviointi suoritettiin vain hakujen 1-4 sekä 6 tuloksille, eli arviointeja ei tehty muiden turvallisuustoimijoiden tutkimuksille.

```{r}
#| label: fig-yleiskuvailu-tutkimusharha-srqr
#| fig-cap: "SRQR-laadunarvioinnin tulokset aakkosjärjestyksessä tutkimuksittain (n = 17). Sisältää haut 1-4 ja 6"
#| code-summary: "Kuvion piirtäminen"

laatu_laadulliset %>%
  ggplot(mapping = aes(x = Viite)) +
  geom_col(aes(y = Score), fill = "#c20e1a") +
  labs(y = "Luotettavuustaso (%)", x = "Julkaisu") +
  theme(axis.text.x = element_text(angle = 90, hjust = 1, vjust = 0.5)) + 
  ylim(0, 100)

```

Laadulliset tutkimukset ovat hieman luotettavampia kuin määrälliset tutkimukset. Laatu vaihtelee kuitenkin suuresti: matalammillaan tutkimukset täyttävät alle puolet kaikista kriteereistä. Keskimääräinen kriteerien täyttöaste on 62 prosenttia.

```{r}
#| label: fig-yleiskuvailu-tutkimusharha-srqr-osaalueet
#| fig-cap: "SRQR-laadunarvioinnin tulokset instrumenttain (n = 17). Sisältää haut 1-4 ja 6"
#| code-summary: "Kuvion piirtäminen"

laatu_laadulliset_pivot <- laatu_laadulliset %>%
  tidyr::pivot_longer(Otsikko:Muu_2, names_to = "Osaalue")

ggplot(laatu_laadulliset_pivot, aes(y = Osaalue, fill = value)) +
  geom_bar(orientation = "y") +
  geom_text(
    aes(label = after_stat(count)),
    stat = "count",
    colour = "white",
    position = position_stack(vjust = 0.5)
  ) +
  labs(x = "Määrä", fill = "Arvo") +
  scale_fill_manual(
    values = varit[c(1, 2, 7)]
  )

```

Osa-alueista vahvimmat olivat ongelman määrittely, tutkimustarkoitusten ja -kysymysten esittely sekä tulosten esittely, jotka kaikki tutkimukset täyttivät. Heikoimmat osa-alueet ovat tutkijan refleksiivisyys omasta asemastaan tutkimuksessa (2 tutkimusta täytti kriteerin), sidonnaisuuksien ja intressien ilmoittaminen (3 tutkimusta) ja otsikon muotoilu tutkimusta selkeästi kuvailevaksi (4 tutkimusta).
